---
title: "Análises de predição - tutorial didático"
author:
  - Costa, W. G.^[Weverton Gomes da Costa, Pós-Doutorando, Departamento de Estatística - Universidade Federal de Viçosa, wevertonufv@gmail.com]
date: "`r Sys.Date()`"
site: workflowr::wflow_site
url: https://wevertongomescosta.github.io/Integrating-nir-genomic-kernel/
output:
  workflowr::wflow_html:
    toc: true
    toc_depth: 3
    toc_float: true
    code_download: true
editor_options:
  chunk_output_type: console
github-repo: WevertonGomesCosta/Integrating-nir-genomic-kernel
---

**Language / Idioma:** [English](analysis_prediction.html) | [Português](analysis_prediction_pt.html)

## 1. Introdução

Este tutorial realiza as análises de predição para o conjunto reduzido de 18 modelos Bayesianos multi-kernel usados no estudo.

O script combina:

- kernels genômicos,
- kernels fenômicos,
- o efeito categórico de ambiente (`E`),
- e o kernel climático (`W`).

Neste fluxo, o kernel climático é usado principalmente nos modelos **M10-M18**. Ele deve ser interpretado como uma fonte de similaridade derivada do clima que complementa, mas não substitui, o efeito categórico de ambiente.

O componente fenômico (`P`) também deve ser interpretado com cautela. A similaridade baseada em NIR pode capturar estrutura preditiva útil, mas também pode refletir forte resposta fisiológica ao ambiente em vez de apenas similaridade biológica estável.

Um modelo que apenas se ajusta bem aos dados observados não é suficiente; ele precisa ser capaz de **prever dados que nunca viu**. Para simular isso, usamos Validação Cruzada (CV).

Este script implementa múltiplos esquemas de CV para simular diferentes desafios do mundo real no melhoramento:

- **CV1: validação por genótipo (testa genótipos não observados).**
    - *Pergunta:* O modelo consegue prever o desempenho de um genótipo (híbrido) *completamente novo*, que não estava presente em *nenhum* ambiente de treinamento?
- **CV2: validação por célula (testa combinações genótipo × ambiente parcialmente observadas).**
    - *Pergunta:* O modelo consegue prever o desempenho de um genótipo *conhecido* em um ambiente que é *novo para esse genótipo* (assumindo que o genótipo foi observado em outros ambientes e que o ambiente foi observado com outros genótipos)?
- **CV0: leave-one-environment-out (testa ambientes inteiramente não observados).**
    - *Pergunta:* O teste mais difícil. O modelo consegue prever o desempenho de *todos* os genótipos em um *ambiente completamente novo* (um ano ou local que o modelo nunca viu)?
- **CV00: leave-one-environment-out (testa genótipos em ambientes não observados).**
    - *Semelhante ao CV0*, mas focado em prever genótipos *dentro* de um ambiente deixado de fora.

As seções restantes mostram como esses esquemas de validação são operacionalizados no fluxo de predição, como os jobs são distribuídos em paralelo e como as saídas são gravadas para a etapa de visualização a jusante em `visualization.Rmd` e `visualization.html`.

## 2. Pacotes e opções

```{r setup}
rm(list = ls())
options(scipen = 999)

library(BGLR)
library(dplyr)
library(readr)
library(stringr)
library(foreach)
library(doParallel)
library(parallel)
```

## 3. Entradas geradas pelos scripts anteriores

```{r load-inputs}
Pheno <- readRDS("output/Matrizes/Pheno.rds")

ZG   <- readRDS("output/Matrizes/ZG.rds")
ZP   <- readRDS("output/Matrizes/ZP.rds")
ZE   <- readRDS("output/Matrizes/ZE.rds")
ZW   <- readRDS("output/Matrizes/ZW.rds")

ZGZE <- readRDS("output/Matrizes/ZGZE.rds")
ZPZE <- readRDS("output/Matrizes/ZPZE.rds")
ZGZW <- readRDS("output/Matrizes/ZGZW.rds")
ZPZW <- readRDS("output/Matrizes/ZPZW.rds")

GGK  <- readRDS("output/Matrizes/GGK.rds")
PGK  <- readRDS("output/Matrizes/PGK.rds")
GAK  <- readRDS("output/Matrizes/GAK.rds")
PAK  <- readRDS("output/Matrizes/PAK.rds")

GGKE <- readRDS("output/Matrizes/GGKE.rds")
PGKE <- readRDS("output/Matrizes/PGKE.rds")
GAKE <- readRDS("output/Matrizes/GAKE.rds")
PAKE <- readRDS("output/Matrizes/PAKE.rds")

GGKW <- readRDS("output/Matrizes/GGKW.rds")
PGKW <- readRDS("output/Matrizes/PGKW.rds")
GAKW <- readRDS("output/Matrizes/GAKW.rds")
PAKW <- readRDS("output/Matrizes/PAKW.rds")
```

Os arquivos atuais `matrizes.Rmd` e `matrizes.html` salvam as matrizes em nível de observação usando os seguintes nomes:

- `ZE` para a matriz de desenho categórica de ambiente
- `ZGZE` e `ZPZE` para interações genômico-por-ambiente e fenômico-por-ambiente
- `ZGZW` e `ZPZW` para interações genômico-por-clima e fenômico-por-clima

Por essa razão, este script de predição lê essas matrizes diretamente dos arquivos produzidos por `matrizes.Rmd`.

## 4. Configurações de MCMC e paralelização

```{r mcmc-settings}
nIter <- 10000
burnIn <- 1000
thin <- 10
num_rep <- 20

n_cores <- max(1, parallel::detectCores() - 1)

nIter
burnIn
thin
num_rep
n_cores
```

## 5. Catálogo de modelos

```{r model-catalog}
model_catalog <- data.frame(
  ModelNumber = 1:18,
  Model = sprintf("M%02d", 1:18),
  Description = c(
    "E + G + GE",
    "E + P + PE",
    "E + GGK + GGKE",
    "E + PGK + PGKE",
    "E + GAK + GAKE",
    "E + PAK + PAKE",
    "E + G + P + GE + PE",
    "E + GGK + PGK + GGKE + PGKE",
    "E + GAK + PAK + GAKE + PAKE",
    "E + W + G + GE + GW",
    "E + W + P + PE + PW",
    "E + W + G + P + GE + PE + GW + PW",
    "E + W + GGK + GGKE + GGKW",
    "E + W + PGK + PGKE + PGKW",
    "E + W + GGK + PGK + GGKE + PGKE + GGKW + PGKW",
    "E + W + GAK + GAKE + GAKW",
    "E + W + PAK + PAKE + PAKW",
    "E + W + GAK + PAK + GAKE + PAKE + GAKW + PAKW"
  ),
  stringsAsFactors = FALSE
)

model_catalog
```

## 6. Especificação dos modelos

```{r eta-list}
Eta_list <- list()

Eta_list[[1]]  <- list(list(X = model.matrix(~ Pheno$Env - 1), model = "BRR"),
                       list(K = ZG,   model = "RKHS"),
                       list(K = ZGZE, model = "RKHS"))

Eta_list[[2]]  <- list(list(X = model.matrix(~ Pheno$Env - 1), model = "BRR"),
                       list(K = ZP,   model = "RKHS"),
                       list(K = ZPZE, model = "RKHS"))

Eta_list[[3]]  <- list(list(X = model.matrix(~ Pheno$Env - 1), model = "BRR"),
                       list(K = GGK,  model = "RKHS"),
                       list(K = GGKE, model = "RKHS"))

Eta_list[[4]]  <- list(list(X = model.matrix(~ Pheno$Env - 1), model = "BRR"),
                       list(K = PGK,  model = "RKHS"),
                       list(K = PGKE, model = "RKHS"))

Eta_list[[5]]  <- list(list(X = model.matrix(~ Pheno$Env - 1), model = "BRR"),
                       list(K = GAK,  model = "RKHS"),
                       list(K = GAKE, model = "RKHS"))

Eta_list[[6]]  <- list(list(X = model.matrix(~ Pheno$Env - 1), model = "BRR"),
                       list(K = PAK,  model = "RKHS"),
                       list(K = PAKE, model = "RKHS"))

Eta_list[[7]]  <- list(list(X = model.matrix(~ Pheno$Env - 1), model = "BRR"),
                       list(K = ZG,   model = "RKHS"),
                       list(K = ZP,   model = "RKHS"),
                       list(K = ZGZE, model = "RKHS"),
                       list(K = ZPZE, model = "RKHS"))

Eta_list[[8]]  <- list(list(X = model.matrix(~ Pheno$Env - 1), model = "BRR"),
                       list(K = GGK,  model = "RKHS"),
                       list(K = PGK,  model = "RKHS"),
                       list(K = GGKE, model = "RKHS"),
                       list(K = PGKE, model = "RKHS"))

Eta_list[[9]]  <- list(list(X = model.matrix(~ Pheno$Env - 1), model = "BRR"),
                       list(K = GAK,  model = "RKHS"),
                       list(K = PAK,  model = "RKHS"),
                       list(K = GAKE, model = "RKHS"),
                       list(K = PAKE, model = "RKHS"))

Eta_list[[10]] <- list(list(X = model.matrix(~ Pheno$Env - 1), model = "BRR"),
                       list(K = ZW,   model = "RKHS"),
                       list(K = ZG,   model = "RKHS"),
                       list(K = ZGZE, model = "RKHS"),
                       list(K = ZGZW, model = "RKHS"))

Eta_list[[11]] <- list(list(X = model.matrix(~ Pheno$Env - 1), model = "BRR"),
                       list(K = ZW,   model = "RKHS"),
                       list(K = ZP,   model = "RKHS"),
                       list(K = ZPZE, model = "RKHS"),
                       list(K = ZPZW, model = "RKHS"))

Eta_list[[12]] <- list(list(X = model.matrix(~ Pheno$Env - 1), model = "BRR"),
                       list(K = ZW,   model = "RKHS"),
                       list(K = ZG,   model = "RKHS"),
                       list(K = ZP,   model = "RKHS"),
                       list(K = ZGZE, model = "RKHS"),
                       list(K = ZPZE, model = "RKHS"),
                       list(K = ZGZW, model = "RKHS"),
                       list(K = ZPZW, model = "RKHS"))

Eta_list[[13]] <- list(list(X = model.matrix(~ Pheno$Env - 1), model = "BRR"),
                       list(K = ZW,   model = "RKHS"),
                       list(K = GGK,  model = "RKHS"),
                       list(K = GGKE, model = "RKHS"),
                       list(K = GGKW, model = "RKHS"))

Eta_list[[14]] <- list(list(X = model.matrix(~ Pheno$Env - 1), model = "BRR"),
                       list(K = ZW,   model = "RKHS"),
                       list(K = PGK,  model = "RKHS"),
                       list(K = PGKE, model = "RKHS"),
                       list(K = PGKW, model = "RKHS"))

Eta_list[[15]] <- list(list(X = model.matrix(~ Pheno$Env - 1), model = "BRR"),
                       list(K = ZW,   model = "RKHS"),
                       list(K = GGK,  model = "RKHS"),
                       list(K = PGK,  model = "RKHS"),
                       list(K = GGKE, model = "RKHS"),
                       list(K = PGKE, model = "RKHS"),
                       list(K = GGKW, model = "RKHS"),
                       list(K = PGKW, model = "RKHS"))

Eta_list[[16]] <- list(list(X = model.matrix(~ Pheno$Env - 1), model = "BRR"),
                       list(K = ZW,   model = "RKHS"),
                       list(K = GAK,  model = "RKHS"),
                       list(K = GAKE, model = "RKHS"),
                       list(K = GAKW, model = "RKHS"))

Eta_list[[17]] <- list(list(X = model.matrix(~ Pheno$Env - 1), model = "BRR"),
                       list(K = ZW,   model = "RKHS"),
                       list(K = PAK,  model = "RKHS"),
                       list(K = PAKE, model = "RKHS"),
                       list(K = PAKW, model = "RKHS"))

Eta_list[[18]] <- list(list(X = model.matrix(~ Pheno$Env - 1), model = "BRR"),
                       list(K = ZW,   model = "RKHS"),
                       list(K = GAK,  model = "RKHS"),
                       list(K = PAK,  model = "RKHS"),
                       list(K = GAKE, model = "RKHS"),
                       list(K = PAKE, model = "RKHS"),
                       list(K = GAKW, model = "RKHS"),
                       list(K = PAKW, model = "RKHS"))
```

## 7. Executando as análises de predição em paralelo com foreach

Este é o núcleo computacional do script. O fluxo é apresentado aqui em um único chunk compacto, então a explicação abaixo segue a implementação atual exatamente como ela está escrita.

Como esta é a etapa computacionalmente mais cara do pipeline, o chunk permanece com `eval = FALSE` na versão tutorial.

O fluxo de execução dentro do chunk atual é:

1. criar as pastas de saída usadas pela etapa de predição;
2. definir os traços e recuperar os rótulos de ambiente e pedigree a partir de `Pheno`;
3. iniciar o backend paralelo usado por `foreach`;
4. iterar sobre cada traço;
5. para cada repetição, criar os 5 folds de genótipos usados em CV1 e CV2;
6. para cada fold, ajustar os 18 modelos em paralelo para CV1 e depois para CV2;
7. depois disso, iterar pelos ambientes deixados de fora e ajustar os 18 modelos novamente para CV0 e CV00;
8. gravar um arquivo CSV por objeto de resultado usando a convenção de nomes esperada pela etapa de visualização a jusante.

Mais especificamente, o chunk é organizado em torno de quatro estágios internos:

- **CV1**: os genótipos atribuídos ao fold atual são mascarados completamente, o modelo é ajustado e as correlações em nível de ambiente são calculadas para esses genótipos não testados.
- **CV2**: um subconjunto de células genótipo × ambiente é mascarado dentro do fold atual, o modelo é ajustado novamente e as correlações são calculadas apenas para as células mascaradas.
- **CV0**: um ambiente é deixado inteiramente de fora, o modelo é reajustado e a correlação é computada para o ambiente deixado de fora.
- **CV00**: dentro de um ambiente deixado de fora, o modelo se concentra em genótipos que são efetivamente novos nesse ambiente e calcula a correlação preditiva correspondente.

Embora a implementação abaixo seja compacta, seu propósito científico é simular problemas de predição progressivamente mais difíceis e salvar as tabelas de acurácia resultantes consumidas depois por `visualization.Rmd` e `visualization.html`.

```{r run-predictions, eval=FALSE}
dir.create("output/results", recursive = TRUE, showWarnings = FALSE)
dir.create(file.path("output", "results", "bglr_runs"), recursive = TRUE, showWarnings = FALSE)

traços_to_run <- c("GY", "KW")
env_levels <- unique(Pheno$Env)
pedigrees <- unique(Pheno$Pedigree)

cl <- parallel::makeCluster(n_cores)
doParallel::registerDoParallel(cl)
on.exit({
  try(parallel::stopCluster(cl), silent = TRUE)
  foreach::registerDoSEQ()
}, add = TRUE)

parallel::clusterEvalQ(cl, {
  library(BGLR)
  NULL
})

for (traço_name in traços_to_run) {

  y_full <- Pheno[[traço_name]]

  # ---------------------------------------------
  # CV1 e CV2: 5 folds x 20 repetições
  # ---------------------------------------------
  set.seed(123)

  for (rep_id in 1:num_rep) {

    fold_id <- sample(rep(1:5, length.out = length(pedigrees)))
    fold_map <- data.frame(Pedigree = pedigrees, Fold = fold_id, stringsAsFactors = FALSE)

    for (fold in 1:5) {

      pedigrees_in_fold <- fold_map$Pedigree[fold_map$Fold == fold]

      # CV1: genótipos não testados
      y_cv1 <- y_full
      y_cv1[Pheno$Pedigree %in% pedigrees_in_fold] <- NA

      cv1_results <- foreach(
        m = 1:18,
        .packages = c("BGLR"),
        .export = c("Pheno", "Eta_list", "model_catalog", "y_cv1", "y_full", "env_levels",
                    "pedigrees_in_fold", "nIter", "burnIn", "thin", "traço_name", "rep_id", "fold")
      ) %dopar% {
        model_label <- model_catalog$Model[m]

        run_dir <- file.path(
          "output", "results", "bglr_runs",
          "CV1",
          traço_name,
          model_label,
          paste0("rep", rep_id),
          paste0("fold", fold)
        )

        dir.create(run_dir, recursive = TRUE, showWarnings = FALSE)

        existing_files <- list.files(run_dir, full.names = TRUE, all.files = TRUE, no.. = TRUE)
        if (length(existing_files) > 0) {
          unlink(existing_files, recursive = TRUE, force = TRUE)
        }

        save_prefix <- file.path(
          run_dir,
          paste0("CV1_", traço_name, "_", model_label, "_rep", rep_id, "_fold", fold, "_")
        )

        fit_cv1 <- BGLR(
          y = y_cv1,
          ETA = Eta_list[[m]],
          nIter = nIter,
          burnIn = burnIn,
          thin = thin,
          saveAt = save_prefix,
          verbose = FALSE
        )

        pred_cv1 <- fit_cv1$yHat

        out_cv1 <- data.frame(
          ObsID = Pheno$ObsID,
          Pedigree = Pheno$Pedigree,
          Env = Pheno$Env,
          observed = y_full,
          predicted = pred_cv1,
          cor = NA_real_,
          stringsAsFactors = FALSE
        )

        for (env_now in env_levels) {
          idx_env <- which(out_cv1$Env == env_now & out_cv1$Pedigree %in% pedigrees_in_fold)

          if (length(idx_env) > 1) {
            out_cv1$cor[idx_env] <- cor(
              out_cv1$observed[idx_env],
              out_cv1$predicted[idx_env],
              use = "complete.obs"
            )
          }
        }

        list(model_number = m, model_label = model_label, result_table = out_cv1)
      }

      for (k in seq_along(cv1_results)) {
        m <- cv1_results[[k]]$model_number
        model_label <- cv1_results[[k]]$model_label
        out_cv1 <- cv1_results[[k]]$result_table

        write.csv(
          out_cv1,
          file = paste0(
            "output/results/CV1_",
            traço_name,
            "_", model_label,
            "_rep", rep_id,
            "_fold", fold,
            ".csv"
          ),
          row.names = FALSE
        )
      }

      # CV2: genótipos parcialmente observados
      y_cv2 <- y_full

      for (ped_now in pedigrees_in_fold) {
        idx_ped <- which(Pheno$Pedigree == ped_now)
        envs_ped <- unique(Pheno$Env[idx_ped])

        if (length(envs_ped) > 1) {
          env_to_mask <- sample(envs_ped, size = floor(length(envs_ped) / 2))
          idx_mask <- which(Pheno$Pedigree == ped_now & Pheno$Env %in% env_to_mask)
          y_cv2[idx_mask] <- NA
        }
      }

      cv2_results <- foreach(
        m = 1:18,
        .packages = c("BGLR"),
        .export = c("Pheno", "Eta_list", "model_catalog", "y_cv2", "y_full", "env_levels",
                    "nIter", "burnIn", "thin", "traço_name", "rep_id", "fold")
      ) %dopar% {
        model_label <- model_catalog$Model[m]

        run_dir <- file.path(
          "output", "results", "bglr_runs",
          "CV2",
          traço_name,
          model_label,
          paste0("rep", rep_id),
          paste0("fold", fold)
        )

        dir.create(run_dir, recursive = TRUE, showWarnings = FALSE)

        existing_files <- list.files(run_dir, full.names = TRUE, all.files = TRUE, no.. = TRUE)
        if (length(existing_files) > 0) {
          unlink(existing_files, recursive = TRUE, force = TRUE)
        }

        save_prefix <- file.path(
          run_dir,
          paste0("CV2_", traço_name, "_", model_label, "_rep", rep_id, "_fold", fold, "_")
        )

        fit_cv2 <- BGLR(
          y = y_cv2,
          ETA = Eta_list[[m]],
          nIter = nIter,
          burnIn = burnIn,
          thin = thin,
          saveAt = save_prefix,
          verbose = FALSE
        )

        pred_cv2 <- fit_cv2$yHat

        out_cv2 <- data.frame(
          ObsID = Pheno$ObsID,
          Pedigree = Pheno$Pedigree,
          Env = Pheno$Env,
          observed = y_full,
          predicted = pred_cv2,
          cor = NA_real_,
          stringsAsFactors = FALSE
        )

        idx_na <- which(is.na(y_cv2))

        for (env_now in env_levels) {
          idx_env <- which(out_cv2$Env == env_now)
          idx_eval <- intersect(idx_env, idx_na)

          if (length(idx_eval) > 1) {
            out_cv2$cor[idx_eval] <- cor(
              out_cv2$observed[idx_eval],
              out_cv2$predicted[idx_eval],
              use = "complete.obs"
            )
          }
        }

        list(model_number = m, model_label = model_label, result_table = out_cv2)
      }

      for (k in seq_along(cv2_results)) {
        m <- cv2_results[[k]]$model_number
        model_label <- cv2_results[[k]]$model_label
        out_cv2 <- cv2_results[[k]]$result_table

        write.csv(
          out_cv2,
          file = paste0(
            "output/results/CV2_",
            traço_name,
            "_", model_label,
            "_rep", rep_id,
            "_fold", fold,
            ".csv"
          ),
          row.names = FALSE
        )
      }
    }
  }

  # ---------------------------------------------
  # CV0 e CV00: LOEO
  # ---------------------------------------------
  for (env_leave in env_levels) {

    env_parts <- strsplit(env_leave, "_")[[1]]

    # CV0: ambiente não testado
    y_cv0 <- y_full
    idx_env_leave <- which(Pheno$Env == env_leave)
    y_cv0[idx_env_leave] <- NA

    cv0_results <- foreach(
      m = 1:18,
      .packages = c("BGLR"),
      .export = c("Pheno", "Eta_list", "model_catalog", "y_cv0", "y_full", "idx_env_leave",
                  "nIter", "burnIn", "thin", "traço_name", "env_leave")
    ) %dopar% {
      model_label <- model_catalog$Model[m]

      run_dir <- file.path(
        "output", "results", "bglr_runs",
        "CV0",
        traço_name,
        model_label,
        "rep1",
        "fold1",
        env_leave
      )

      dir.create(run_dir, recursive = TRUE, showWarnings = FALSE)

      existing_files <- list.files(run_dir, full.names = TRUE, all.files = TRUE, no.. = TRUE)
      if (length(existing_files) > 0) {
        unlink(existing_files, recursive = TRUE, force = TRUE)
      }

      save_prefix <- file.path(
        run_dir,
        paste0("CV0_", traço_name, "_", model_label, "_rep1_fold1_", env_leave, "_")
      )

      fit_cv0 <- BGLR(
        y = y_cv0,
        ETA = Eta_list[[m]],
        nIter = nIter,
        burnIn = burnIn,
        thin = thin,
        saveAt = save_prefix,
        verbose = FALSE
      )

      pred_cv0 <- fit_cv0$yHat
      cor_cv0 <- cor(y_full[idx_env_leave], pred_cv0[idx_env_leave], use = "complete.obs")

      out_cv0 <- data.frame(
        ObsID = Pheno$ObsID[idx_env_leave],
        Pedigree = Pheno$Pedigree[idx_env_leave],
        Env = Pheno$Env[idx_env_leave],
        observed = y_full[idx_env_leave],
        predicted = pred_cv0[idx_env_leave],
        cor = cor_cv0,
        stringsAsFactors = FALSE
      )

      list(model_number = m, model_label = model_label, result_table = out_cv0)
    }

    for (k in seq_along(cv0_results)) {
      m <- cv0_results[[k]]$model_number
      model_label <- cv0_results[[k]]$model_label
      out_cv0 <- cv0_results[[k]]$result_table

      write.csv(
        out_cv0,
        file = paste0(
          "output/results/CV0_",
          traço_name,
          "_", env_parts[1], "_", env_parts[2],
          "_", model_label,
          "_rep1_fold1.csv"
        ),
        row.names = FALSE
      )
    }

    # CV00: genótipos não testados em um ambiente não testado
    pedigrees_test <- unique(Pheno$Pedigree[Pheno$Env == env_leave])
    pedigrees_train <- unique(Pheno$Pedigree[Pheno$Env != env_leave])
    pedigrees_new <- setdiff(pedigrees_test, pedigrees_train)

    idx_cv00 <- which(Pheno$Env == env_leave & Pheno$Pedigree %in% pedigrees_new)

    if (length(idx_cv00) > 1) {

      y_cv00 <- y_full
      y_cv00[idx_cv00] <- NA

      cv00_results <- foreach(
        m = 1:18,
        .packages = c("BGLR"),
        .export = c("Pheno", "Eta_list", "model_catalog", "y_cv00", "y_full", "idx_cv00",
                    "nIter", "burnIn", "thin", "traço_name", "env_leave")
      ) %dopar% {
        model_label <- model_catalog$Model[m]

        run_dir <- file.path(
          "output", "results", "bglr_runs",
          "CV00",
          traço_name,
          model_label,
          "rep1",
          "fold1",
          env_leave
        )

        dir.create(run_dir, recursive = TRUE, showWarnings = FALSE)

        existing_files <- list.files(run_dir, full.names = TRUE, all.files = TRUE, no.. = TRUE)
        if (length(existing_files) > 0) {
          unlink(existing_files, recursive = TRUE, force = TRUE)
        }

        save_prefix <- file.path(
          run_dir,
          paste0("CV00_", traço_name, "_", model_label, "_rep1_fold1_", env_leave, "_")
        )

        fit_cv00 <- BGLR(
          y = y_cv00,
          ETA = Eta_list[[m]],
          nIter = nIter,
          burnIn = burnIn,
          thin = thin,
          saveAt = save_prefix,
          verbose = FALSE
        )

        pred_cv00 <- fit_cv00$yHat
        cor_cv00 <- cor(y_full[idx_cv00], pred_cv00[idx_cv00], use = "complete.obs")

        out_cv00 <- data.frame(
          ObsID = Pheno$ObsID[idx_cv00],
          Pedigree = Pheno$Pedigree[idx_cv00],
          Env = Pheno$Env[idx_cv00],
          observed = y_full[idx_cv00],
          predicted = pred_cv00[idx_cv00],
          cor = cor_cv00,
          stringsAsFactors = FALSE
        )

        list(model_number = m, model_label = model_label, result_table = out_cv00)
      }

      for (k in seq_along(cv00_results)) {
        m <- cv00_results[[k]]$model_number
        model_label <- cv00_results[[k]]$model_label
        out_cv00 <- cv00_results[[k]]$result_table

        write.csv(
          out_cv00,
          file = paste0(
            "output/results/CV00_",
            traço_name,
            "_", env_parts[1], "_", env_parts[2],
            "_", model_label,
            "_rep1_fold1.csv"
          ),
          row.names = FALSE
        )
      }
    }
  }
}
```

## 8. Nota final

Este script produz as saídas brutas de predição. Os resumos, as médias ponderadas, as tabelas finais e as figuras finais para o manuscrito são gerados em `visualization.Rmd` e `visualization.html`.

A estrutura atual de saída está totalmente padronizada para o novo pipeline.

Os nomes dos arquivos CSV em `output/results/` agora incluem apenas:

- tipo de CV
- traço
- rótulo do modelo (`M01` a `M18`)
- repetição
- fold

Examples:

- `CV1_GY_M05_rep2_fold5.csv`
- `CV2_KW_M12_rep8_fold3.csv`
- `CV0_GY_CS11_WS_M10_rep1_fold1.csv`
- `CV00_KW_CS12_WW_M18_rep1_fold1.csv`

Os arquivos auxiliares gerados por `BGLR` por meio de `saveAt` são armazenados em subpastas de:

`output/results/bglr_runs/`

organizadas por:

- tipo de CV
- traço
- model
- repetição
- fold
- ambiente deixado de fora quando aplicável
