---
title: "Análise Preditiva com 18 Modelos de Kernel (NIR, Genômico e Climático)"
author: 
  - Costa, W. G.^[Weverton Gomes da Costa, Pós-Doutorando, Departamento de Estatística - Universidade Federal de Viçosa, wevertonufv@gmail.com]
date: "`r Sys.Date()`"
output:
  workflowr::wflow_html:
    toc: TRUE
    toc_depth: 3
    toc_float: TRUE
  highlight: github
  code_download: yes
editor_options:
  chunk_output_type: console
---

```{r setup, include=FALSE}
knitr::opts_chunk$set(echo = TRUE, warning = FALSE, message = FALSE, out.width = "100%")
```

# Análise Preditiva com Kernels Integrados

Este documento realiza a validação cruzada de 18 modelos preditivos que combinam kernels genômicos, fenômicos (NIR) e climáticos. Os kernels foram previamente calculados e salvos no script `matrizes.Rmd`. Aqui, carregamos essas matrizes, definimos os modelos e executamos quatro esquemas de validação cruzada (CV1, CV2, CV0, CV00) utilizando o pacote `BGLR` em paralelo.

## 1) Carregar Pacotes e Matrizes

```{r load-packages}
library(tidyverse)
library(BGLR)
library(parallel)
library(doParallel)
library(plyr)      # para ldply
```

```{r load-matrices}
source_dir <- "output/Matrizes/"

# Kernels lineares e ambientais
ZG    <- readRDS(paste0(source_dir, "ZG.rds"))
ZP    <- readRDS(paste0(source_dir, "ZP.rds"))
ZE    <- readRDS(paste0(source_dir, "ZE.rds"))
ZEZE  <- readRDS(paste0(source_dir, "ZEZE.rds"))
ZW    <- readRDS(paste0(source_dir, "ZW.rds"))

# Interações lineares
ZGZE  <- readRDS(paste0(source_dir, "ZGZE.rds"))
ZPZE  <- readRDS(paste0(source_dir, "ZPZE.rds"))
ZGZW  <- readRDS(paste0(source_dir, "ZGZW.rds"))
ZPZW  <- readRDS(paste0(source_dir, "ZPZW.rds"))

# Kernels não lineares
GGK   <- readRDS(paste0(source_dir, "GGK.rds"))
PGK   <- readRDS(paste0(source_dir, "PGK.rds"))
GAK   <- readRDS(paste0(source_dir, "GAK.rds"))
PAK   <- readRDS(paste0(source_dir, "PAK.rds"))

# Interações não lineares
GGKE  <- readRDS(paste0(source_dir, "GGKE.rds"))
PGKE  <- readRDS(paste0(source_dir, "PGKE.rds"))
GGKW  <- readRDS(paste0(source_dir, "GGKW.rds"))
PGKW  <- readRDS(paste0(source_dir, "PGKW.rds"))

GAKE  <- readRDS(paste0(source_dir, "GAKE.rds"))
PAKE  <- readRDS(paste0(source_dir, "PAKE.rds"))
GAKW  <- readRDS(paste0(source_dir, "GAKW.rds"))
PAKW  <- readRDS(paste0(source_dir, "PAKW.rds"))

# Dados fenotípicos e pedigree
Pheno    <- readRDS(paste0(source_dir, "Pheno.rds"))
Pedigree <- readRDS(paste0(source_dir, "Pedigree.rds"))

n_hybrids <- length(Pedigree)
cat("Número total de observações:", n_hybrids, "\n")
```

## 2) Definição dos 18 Modelos Preditivos

Cada modelo é uma lista de componentes no formato exigido pelo argumento `ETA` do `BGLR`. Os efeitos de ambiente (`E`) são tratados como fixos (`model = "BRR"`), enquanto os kernels são aleatórios (`model = "RKHS"`).

```{r define-models}
modelos <- list()

# Modelo 1: E + G + GE
modelos[[1]] <- list(
  E  = list(X = ZE, model = "BRR"),
  G  = list(K = ZG, model = "RKHS"),
  GE = list(K = ZGZE, model = "RKHS")
)

# Modelo 2: E + P + PE
modelos[[2]] <- list(
  E  = list(X = ZE, model = "BRR"),
  P  = list(K = ZP, model = "RKHS"),
  PE = list(K = ZPZE, model = "RKHS")
)

# Modelo 3: E + GGK + GGKE
modelos[[3]] <- list(
  E    = list(X = ZE, model = "BRR"),
  GGK  = list(K = GGK, model = "RKHS"),
  GGKE = list(K = GGKE, model = "RKHS")
)

# Modelo 4: E + PGK + PGKE
modelos[[4]] <- list(
  E    = list(X = ZE, model = "BRR"),
  PGK  = list(K = PGK, model = "RKHS"),
  PGKE = list(K = PGKE, model = "RKHS")
)

# Modelo 5: E + GAK + GAKE
modelos[[5]] <- list(
  E    = list(X = ZE, model = "BRR"),
  GAK  = list(K = GAK, model = "RKHS"),
  GAKE = list(K = GAKE, model = "RKHS")
)

# Modelo 6: E + PAK + PAKE
modelos[[6]] <- list(
  E    = list(X = ZE, model = "BRR"),
  PAK  = list(K = PAK, model = "RKHS"),
  PAKE = list(K = PAKE, model = "RKHS")
)

# Modelo 7: E + G + P + GE + PE
modelos[[7]] <- list(
  E  = list(X = ZE, model = "BRR"),
  G  = list(K = ZG, model = "RKHS"),
  P  = list(K = ZP, model = "RKHS"),
  GE = list(K = ZGZE, model = "RKHS"),
  PE = list(K = ZPZE, model = "RKHS")
)

# Modelo 8: E + GGK + PGK + GGKE + PGKE
modelos[[8]] <- list(
  E    = list(X = ZE, model = "BRR"),
  GGK  = list(K = GGK, model = "RKHS"),
  PGK  = list(K = PGK, model = "RKHS"),
  GGKE = list(K = GGKE, model = "RKHS"),
  PGKE = list(K = PGKE, model = "RKHS")
)

# Modelo 9: E + GAK + PAK + GAKE + PAKE
modelos[[9]] <- list(
  E    = list(X = ZE, model = "BRR"),
  GAK  = list(K = GAK, model = "RKHS"),
  PAK  = list(K = PAK, model = "RKHS"),
  GAKE = list(K = GAKE, model = "RKHS"),
  PAKE = list(K = PAKE, model = "RKHS")
)

# Modelo 10: E + W + G + GE + GW
modelos[[10]] <- list(
  E  = list(X = ZE, model = "BRR"),
  W  = list(K = ZW, model = "RKHS"),
  G  = list(K = ZG, model = "RKHS"),
  GE = list(K = ZGZE, model = "RKHS"),
  GW = list(K = ZGZW, model = "RKHS")
)

# Modelo 11: E + W + P + PE + PW
modelos[[11]] <- list(
  E  = list(X = ZE, model = "BRR"),
  W  = list(K = ZW, model = "RKHS"),
  P  = list(K = ZP, model = "RKHS"),
  PE = list(K = ZPZE, model = "RKHS"),
  PW = list(K = ZPZW, model = "RKHS")
)

# Modelo 12: E + W + G + P + GE + PE + GW + PW
modelos[[12]] <- list(
  E  = list(X = ZE, model = "BRR"),
  W  = list(K = ZW, model = "RKHS"),
  G  = list(K = ZG, model = "RKHS"),
  P  = list(K = ZP, model = "RKHS"),
  GE = list(K = ZGZE, model = "RKHS"),
  PE = list(K = ZPZE, model = "RKHS"),
  GW = list(K = ZGZW, model = "RKHS"),
  PW = list(K = ZPZW, model = "RKHS")
)

# Modelo 13: E + W + GGK + GGKE + GGKW
modelos[[13]] <- list(
  E    = list(X = ZE, model = "BRR"),
  W    = list(K = ZW, model = "RKHS"),
  GGK  = list(K = GGK, model = "RKHS"),
  GGKE = list(K = GGKE, model = "RKHS"),
  GGKW = list(K = GGKW, model = "RKHS")
)

# Modelo 14: E + W + PGK + PGKE + PGKW
modelos[[14]] <- list(
  E    = list(X = ZE, model = "BRR"),
  W    = list(K = ZW, model = "RKHS"),
  PGK  = list(K = PGK, model = "RKHS"),
  PGKE = list(K = PGKE, model = "RKHS"),
  PGKW = list(K = PGKW, model = "RKHS")
)

# Modelo 15: E + W + GGK + PGK + GGKE + PGKE + GGKW + PGKW
modelos[[15]] <- list(
  E    = list(X = ZE, model = "BRR"),
  W    = list(K = ZW, model = "RKHS"),
  GGK  = list(K = GGK, model = "RKHS"),
  PGK  = list(K = PGK, model = "RKHS"),
  GGKE = list(K = GGKE, model = "RKHS"),
  PGKE = list(K = PGKE, model = "RKHS"),
  GGKW = list(K = GGKW, model = "RKHS"),
  PGKW = list(K = PGKW, model = "RKHS")
)

# Modelo 16: E + W + GAK + GAKE + GAKW
modelos[[16]] <- list(
  E    = list(X = ZE, model = "BRR"),
  W    = list(K = ZW, model = "RKHS"),
  GAK  = list(K = GAK, model = "RKHS"),
  GAKE = list(K = GAKE, model = "RKHS"),
  GAKW = list(K = GAKW, model = "RKHS")
)

# Modelo 17: E + W + PAK + PAKE + PAKW
modelos[[17]] <- list(
  E    = list(X = ZE, model = "BRR"),
  W    = list(K = ZW, model = "RKHS"),
  PAK  = list(K = PAK, model = "RKHS"),
  PAKE = list(K = PAKE, model = "RKHS"),
  PAKW = list(K = PAKW, model = "RKHS")
)

# Modelo 18: E + W + GAK + PAK + GAKE + PAKE + GAKW + PAKW
modelos[[18]] <- list(
  E    = list(X = ZE, model = "BRR"),
  W    = list(K = ZW, model = "RKHS"),
  GAK  = list(K = GAK, model = "RKHS"),
  PAK  = list(K = PAK, model = "RKHS"),
  GAKE = list(K = GAKE, model = "RKHS"),
  PAKE = list(K = PAKE, model = "RKHS"),
  GAKW = list(K = GAKW, model = "RKHS"),
  PAKW = list(K = PAKW, model = "RKHS")
)

# Nomear os modelos (opcional)
names(modelos) <- paste0("Eta", 1:18)
```

## 3) Parâmetros da Validação Cruzada

```{r cv-params}
nIter    <- 5000   # iterações do MCMC
burnIn   <- 1000   # burn-in
thin     <- 10     # thinning
num_rep  <- 20     # repetições da CV
num_fold <- 5      # número de folds

# Ambientes para leave-one-environment-out
envs_leaveout <- c("CS11_WS", "CS11_WW", "CS12_WS", "CS12_WW")
```

## 4) Funções Auxiliares

### 4.1) Função otimizada para rodar BGLR

```{r run-bglr}
run_bglr <- function(y2_vector, ETA, nIter, burnIn, thin, save_prefix) {
  y_t <- as.numeric(y2_vector)
  dir.create(dirname(save_prefix), recursive = TRUE, showWarnings = FALSE)
  start_time <- Sys.time()
  fit <- BGLR(y = y_t, ETA = ETA, nIter = nIter, burnIn = burnIn,
              thin = thin, saveAt = save_prefix)
  end_time <- Sys.time()
  elapsed <- as.numeric(difftime(end_time, start_time, units = "secs"))

  # (Opcional) extrair e salvar métricas resumidas
  variancias_U <- list()
  if (!is.null(fit$ETA)) {
    nomes_efeitos <- names(fit$ETA)
    if (is.null(nomes_efeitos)) nomes_efeitos <- paste0("Efeito_", seq_along(fit$ETA))
    for (i in seq_along(fit$ETA)) {
      if (!is.null(fit$ETA[[i]]$varU))
        variancias_U[[nomes_efeitos[i]]] <- fit$ETA[[i]]$varU
    }
  }
  saida_essencial <- list(
    yHat_mean = fit$yHat,
    varE_mean = fit$varE,
    varB_mean = ifelse(is.null(fit$varB), NA, fit$varB),
    variances_U_mean = variancias_U,
    DIC = ifelse(is.null(fit$fit$DIC), NA, fit$fit$DIC),
    runtime_sec = elapsed
  )
  saveRDS(saida_essencial, paste0(save_prefix, "_metricas.rds"))

  retorno <- list(yHat = fit$yHat, runtime_sec = elapsed)
  rm(fit, saida_essencial, variancias_U); gc()
  return(retorno)
}
```

### 4.2) Função para calcular correlação por ambiente

```{r calc-cor}
calc_cor_by_env <- function(df_with_yhat, trait_col) {
  df_with_yhat %>%
    dplyr::group_by(Env) %>%
    dplyr::summarize(
      cor = cor(.data[[trait_col]], yhat, use = "complete.obs"),
      .groups = "drop"
    ) %>% as.data.frame()
}
```

## 5) Preparação para Execução Paralela

Criamos o grid de combinações (modelo × repetição × trait) e configuramos o cluster paralelo.

```{r setup-parallel}
combos <- expand.grid(MODEL = 1:18, REP = seq_len(num_rep), TRAIT = c("GY", "KW"))

numCores <- parallel::detectCores()
useCores <- max(1, numCores - 1)
cl <- parallel::makeCluster(useCores)
doParallel::registerDoParallel(cl)
cat("Rodando em", useCores, "núcleos.\n")

# Criar diretórios de saída
dir.create("output/results", recursive = TRUE, showWarnings = FALSE)
```

## 6) Execução da Validação Cruzada (Loop Paralelo)

O loop abaixo percorre cada combinação e realiza os quatro esquemas de CV.

```{r parallel-cv, cache=FALSE, eval=FALSE}
foreach(i = seq_len(nrow(combos)),
        .packages = c("BGLR", "dplyr", "plyr")) %dopar% {

  MODEL <- combos$MODEL[i]
  rep_num <- combos$REP[i]
  TRAIT <- as.character(combos$TRAIT[i])

  pheno <- data.frame(Pheno)

  # Diretórios por repetição e modelo
  rep_dir <- file.path("output/adjust_models", paste0("rep_", rep_num))
  dir.create(rep_dir, recursive = TRUE, showWarnings = FALSE)
  eta_dir <- file.path(rep_dir, paste0("Eta", MODEL))
  dir.create(eta_dir, recursive = TRUE, showWarnings = FALSE)

  # Listas para armazenar resultados
  CV1_list <- list()
  CV2_list <- list()
  CV0_lists  <- lapply(envs_leaveout, function(x) list())
  CV00_lists <- lapply(envs_leaveout, function(x) list())
  names(CV0_lists) <- envs_leaveout
  names(CV00_lists) <- envs_leaveout

  # Criar folds (particionamento dos genótipos)
  obs_per_fold <- ceiling(n_hybrids / num_fold)
  folds <- sample(rep(seq_len(num_fold), each = obs_per_fold, length.out = n_hybrids))
  folds_df <- data.frame(Pedigree = Pedigree, fold = folds, stringsAsFactors = FALSE)

  for (fold_num in seq_len(num_fold)) {
    train_geno <- folds_df$Pedigree[folds_df$fold != fold_num]
    test_geno  <- folds_df$Pedigree[folds_df$fold == fold_num]

    # --- CV1 / CV2 (treino com genótipos conhecidos) ---
    yield <- pheno
    yield$Y2 <- NA
    yield$Y2[yield$Pedigree %in% train_geno] <- yield[[TRAIT]][yield$Pedigree %in% train_geno]

    save_prefix_full <- file.path(eta_dir, paste0("full_Eta", MODEL, "_", TRAIT, "_fold", fold_num, "_"))
    res_full <- run_bglr(yield$Y2, ETA = modelos[[MODEL]], nIter, burnIn, thin, save_prefix_full)
    yield$yhat <- res_full$yHat
    runtime_full <- res_full$runtime_sec

    df_test  <- yield[!yield$Pedigree %in% train_geno, ]
    df_train <- yield[yield$Pedigree %in% train_geno, ]

    tmp1 <- calc_cor_by_env(df_test, TRAIT)
    tmp2 <- calc_cor_by_env(df_train, TRAIT)
    tmp1$Runtime_sec <- runtime_full
    tmp2$Runtime_sec <- runtime_full
    CV1_list[[length(CV1_list) + 1]] <- tmp1
    CV2_list[[length(CV2_list) + 1]] <- tmp2

    # --- CV0 / CV00 (leave-one-environment-out) ---
    for (env_idx in seq_along(envs_leaveout)) {
      env_name <- envs_leaveout[env_idx]

      yield2 <- pheno
      yield2$Y2 <- NA
      yield2$Y2[yield2$Pedigree %in% train_geno] <- yield2[[TRAIT]][yield2$Pedigree %in% train_geno]
      yield2$Y2[yield2$Env == env_name] <- NA

      save_prefix_env <- file.path(eta_dir, paste0(env_name, "_", TRAIT, "_Eta", MODEL, "_fold", fold_num, "_"))
      res_env <- run_bglr(yield2$Y2, ETA = modelos[[MODEL]], nIter, burnIn, thin, save_prefix_env)
      yield2$yhat <- res_env$yHat
      runtime_env <- res_env$runtime_sec

      df_test2  <- yield2[!yield2$Pedigree %in% train_geno, ]
      df_train2 <- yield2[yield2$Pedigree %in% train_geno, ]

      tmp00 <- calc_cor_by_env(df_test2, TRAIT)
      tmp0  <- calc_cor_by_env(df_train2, TRAIT)
      tmp00$Runtime_sec <- runtime_env
      tmp0$Runtime_sec  <- runtime_env
      CV00_lists[[env_idx]][[length(CV00_lists[[env_idx]]) + 1]] <- tmp00
      CV0_lists[[env_idx]][[length(CV0_lists[[env_idx]]) + 1]] <- tmp0
    }
  } # fim do fold

  # Agregar e salvar resultados
  CV1out <- plyr::ldply(CV1_list, data.frame)
  CV2out <- plyr::ldply(CV2_list, data.frame)
  write.csv(CV1out, file = file.path("output/results", paste0("CV1_", TRAIT, "_Eta", MODEL, "_rep", rep_num, ".csv")), row.names = FALSE)
  write.csv(CV2out, file = file.path("output/results", paste0("CV2_", TRAIT, "_Eta", MODEL, "_rep", rep_num, ".csv")), row.names = FALSE)

  for (env_idx in seq_along(envs_leaveout)) {
    env_name <- envs_leaveout[env_idx]
    CV00out <- plyr::ldply(CV00_lists[[env_idx]], data.frame)
    CV0out  <- plyr::ldply(CV0_lists[[env_idx]], data.frame)
    write.csv(CV00out, file = file.path("output/results", paste0("CV00_", TRAIT, "_", env_name, "_Eta", MODEL, "_rep", rep_num, ".csv")), row.names = FALSE)
    write.csv(CV0out,  file = file.path("output/results", paste0("CV0_",  TRAIT, "_", env_name, "_Eta", MODEL, "_rep", rep_num, ".csv")), row.names = FALSE)
  }

  NULL
} # fim foreach
```

## 7) Encerrar Cluster e Próximos Passos

```{r stop-cluster}
stopCluster(cl)
cat("Validação cruzada concluída. Resultados salvos em output/results/\n")
```

## 8) Consolidação e Visualização (Opcional)

Os arquivos CSV gerados podem ser consolidados e plotados utilizando os códigos das seções 15 do script original, adaptando para os 18 modelos. Recomenda-se criar um script separado para essa etapa de pós-processamento.
```

**Observações importantes:**

- O chunk `parallel-cv` está com `eval=FALSE` para evitar execução acidental durante a compilação do documento. Para rodar, altere para `eval=TRUE`.
- Certifique-se de que a pasta `output/Matrizes/` contenha todos os arquivos `.rds` necessários (gerados pelo script `matrizes.Rmd` corrigido).
- A função `run_bglr` salva arquivos de métricas (`.rds`) além dos CSVs; isso pode ser desabilitado se não for necessário, mas ajuda na depuração.
- O número de repetições (`num_rep = 20`) e folds (`num_fold = 5`) pode ser ajustado conforme a capacidade computacional.
- Este script foi estruturado para ser executado em um ambiente com memória RAM suficiente para carregar todas as matrizes (que podem ser grandes) e rodar múltiplos processos BGLR em paralelo.