---
title: "Análises de Predição - Tutorial Didático"
author:
  - Costa, W. G.^[Weverton Gomes da Costa, Pós-Doutorando, Departamento de Estatística - Universidade Federal de Viçosa, wevertonufv@gmail.com]
date: "`r Sys.Date()`"
site: workflowr::wflow_site
url: https://wevertongomescosta.github.io/Integrating-nir-genomic-kernel/
output:
  workflowr::wflow_html:
    toc: true
    toc_depth: 3
    toc_float: true
    code_download: true
editor_options:
  chunk_output_type: console
github-repo: WevertonGomesCosta/Integrating-nir-genomic-kernel
---

**Language / Idioma:** [English](analysis_prediction.html) | [Português](analysis_prediction_pt.html)

## 1. Introdução

Este arquivo é a **versão didática em português** do script final de predição. O objetivo aqui não é apenas executar as análises, mas também deixar claro **o que cada bloco faz**, **por que cada decisão foi tomada** e **quais arquivos são produzidos para as próximas etapas do pipeline**.

Este script executa as análises de predição para o conjunto reduzido de **18 modelos Bayesianos multi-kernel** usados no estudo. Os modelos combinam:

- kernels genômicos,
- kernels fenômicos,
- o efeito categórico de ambiente (`E`),
- e, quando apropriado, o kernel climático (`W`).

Os modelos são avaliados sob quatro cenários de validação cruzada:

- `CV1`: genótipos não observados;
- `CV2`: desempenho no conjunto de treinamento, seguindo o **script de referência**;
- `CV0`: leave-one-environment-out **dentro da estrutura de folds**;
- `CV00`: genótipos não observados em um cenário leave-one-environment-out, também **dentro da estrutura de folds**.

Isso é importante porque a versão final corrigida restaura a lógica do `analysis.Rmd` original, mantendo ao mesmo tempo o catálogo reduzido dos 18 modelos finais usados no repositório atualizado.

### O que este script grava

Após a execução, o script produz:

- arquivos CSV-resumo de predição em `output/results/`;
- arquivos auxiliares de `saveAt` e métricas compactas do BGLR em `output/results/bglr_runs/`;
- uma tabela de diagnóstico em nível de job em `output/tables/`.

### Principais decisões de implementação

- `CV0` e `CV00` são reconstruídos dentro da mesma estrutura `rep × fold` do script de referência;
- `CV2` segue a lógica original de referência, mesmo que depois o texto do artigo precise ser harmonizado com essa definição;
- a paralelização é feita no **início do fluxo**, com um job para cada combinação `MODEL × REP × TRAIT`;
- as saídas são salvas de forma que os próximos scripts do pipeline possam lê-las diretamente.

### Como ler este arquivo tutorial

O arquivo está organizado na mesma ordem em que a análise é realmente executada:

1. carregar matrizes e metadados;
2. definir configurações de MCMC e de validação cruzada;
3. definir os 18 modelos;
4. executar todo o fluxo de validação cruzada em paralelo;
5. salvar os resultados agregados para `CV1`, `CV2`, `CV0` e `CV00`.

Assim, mesmo que você esteja lendo este arquivo com propósito didático, a ordem das seções espelha a lógica computacional real da análise.

## 2. Pacotes e opções

Aqui limpamos o ambiente, evitamos notação científica na saída impressa e carregamos os pacotes usados para ajuste dos modelos, manipulação dos dados e execução paralela.

```{r setup}
rm(list = ls())
options(scipen = 999)

library(BGLR)
library(dplyr)
library(readr)
library(stringr)
library(foreach)
library(doParallel)
library(parallel)
library(plyr)
```

## 3. Entradas geradas pelos scripts anteriores

Este script assume que a etapa de construção das matrizes do repositório já foi executada. Portanto, todos os kernels e matrizes de desenho são lidos diretamente de `output/Matrizes/`.

```{r load-inputs}
Pheno <- readRDS("output/Matrizes/Pheno.rds")

ZG   <- readRDS("output/Matrizes/ZG.rds")
ZP   <- readRDS("output/Matrizes/ZP.rds")
ZE   <- readRDS("output/Matrizes/ZE.rds")
ZW   <- readRDS("output/Matrizes/ZW.rds")

ZGZE <- readRDS("output/Matrizes/ZGZE.rds")
ZPZE <- readRDS("output/Matrizes/ZPZE.rds")
ZGZW <- readRDS("output/Matrizes/ZGZW.rds")
ZPZW <- readRDS("output/Matrizes/ZPZW.rds")

GGK  <- readRDS("output/Matrizes/GGK.rds")
PGK  <- readRDS("output/Matrizes/PGK.rds")
GAK  <- readRDS("output/Matrizes/GAK.rds")
PAK  <- readRDS("output/Matrizes/PAK.rds")

GGKE <- readRDS("output/Matrizes/GGKE.rds")
PGKE <- readRDS("output/Matrizes/PGKE.rds")
GAKE <- readRDS("output/Matrizes/GAKE.rds")
PAKE <- readRDS("output/Matrizes/PAKE.rds")

GGKW <- readRDS("output/Matrizes/GGKW.rds")
PGKW <- readRDS("output/Matrizes/PGKW.rds")
GAKW <- readRDS("output/Matrizes/GAKW.rds")
PAKW <- readRDS("output/Matrizes/PAKW.rds")
```

## 4. Configurações de MCMC e paralelização

Nesta seção definimos a configuração de MCMC, o número de repetições e folds, os ambientes usados na validação leave-one-environment-out e o número de núcleos usados na execução paralela.

```{r mcmc-settings}
nIter <- 5000
burnIn <- 1000
thin <- 10
num_rep <- 20
num_fold <- 5

n_cores <- max(1, parallel::detectCores() - 1)

envs_leaveout <- c("CS11_WS", "CS11_WW", "CS12_WS", "CS12_WW")
traits_to_run <- c("GY", "KW")
Pedigree <- unique(Pheno$Pedigree)
n_hybrids <- length(Pedigree)

nIter
burnIn
thin
num_rep
num_fold
n_cores
n_hybrids
```

## 5. Catálogo de modelos

O catálogo abaixo é o conjunto reduzido final de 18 modelos. Cada modelo recebe um identificador (`M01` a `M18`) e uma descrição curta que depois será propagada para as tabelas de resultados.

```{r model-catalog}
model_catalog <- data.frame(
  ModelNumber = 1:18,
  Model = sprintf("M%02d", 1:18),
  Description = c(
    "E + G + GE",
    "E + P + PE",
    "E + GGK + GGKE",
    "E + PGK + PGKE",
    "E + GAK + GAKE",
    "E + PAK + PAKE",
    "E + G + P + GE + PE",
    "E + GGK + PGK + GGKE + PGKE",
    "E + GAK + PAK + GAKE + PAKE",
    "E + W + G + GE + GW",
    "E + W + P + PE + PW",
    "E + W + G + P + GE + PE + GW + PW",
    "E + W + GGK + GGKE + GGKW",
    "E + W + PGK + PGKE + PGKW",
    "E + W + GGK + PGK + GGKE + PGKE + GGKW + PGKW",
    "E + W + GAK + GAKE + GAKW",
    "E + W + PAK + PAKE + PAKW",
    "E + W + GAK + PAK + GAKE + PAKE + GAKW + PAKW"
  ),
  stringsAsFactors = FALSE
)

model_catalog
```

## 6. Especificação dos modelos

Esta seção define os objetos `ETA` usados pelos 18 modelos finais. Para deixar o material mais fácil de estudar, a lista de modelos agora é dividida em grupos conceituais menores, em vez de ser escrita como um único bloco longo.

### 6.1 Inicializar o objeto `Eta_list`

Começamos criando o contêiner vazio que irá armazenar as 18 especificações de modelos.

```{r eta-list-initialize}
Eta_list <- list()
```

### 6.2 Modelos 1 a 6: ambiente mais um bloco principal de kernel

Esses são os modelos mais simples do catálogo. Cada um combina o efeito categórico de ambiente com um kernel principal e sua interação com o ambiente.

```{r eta-list-models-1-6}
Eta_list[[1]]  <- list(
  E  = list(X = ZE,   model = "BRR"),
  G  = list(K = ZG,   model = "RKHS"),
  GE = list(K = ZGZE, model = "RKHS")
)

Eta_list[[2]]  <- list(
  E  = list(X = ZE,   model = "BRR"),
  P  = list(K = ZP,   model = "RKHS"),
  PE = list(K = ZPZE, model = "RKHS")
)

Eta_list[[3]]  <- list(
  E    = list(X = ZE,   model = "BRR"),
  GGK  = list(K = GGK,  model = "RKHS"),
  GGKE = list(K = GGKE, model = "RKHS")
)

Eta_list[[4]]  <- list(
  E    = list(X = ZE,   model = "BRR"),
  PGK  = list(K = PGK,  model = "RKHS"),
  PGKE = list(K = PGKE, model = "RKHS")
)

Eta_list[[5]]  <- list(
  E    = list(X = ZE,   model = "BRR"),
  GAK  = list(K = GAK,  model = "RKHS"),
  GAKE = list(K = GAKE, model = "RKHS")
)

Eta_list[[6]]  <- list(
  E    = list(X = ZE,   model = "BRR"),
  PAK  = list(K = PAK,  model = "RKHS"),
  PAKE = list(K = PAKE, model = "RKHS")
)
```

### 6.3 Modelos 7 a 9: informação genômica e fenômica combinadas sem clima

Este grupo combina dois kernels principais ao mesmo tempo, ainda sem o kernel climático.

```{r eta-list-models-7-9}
Eta_list[[7]]  <- list(
  E  = list(X = ZE,   model = "BRR"),
  G  = list(K = ZG,   model = "RKHS"),
  P  = list(K = ZP,   model = "RKHS"),
  GE = list(K = ZGZE, model = "RKHS"),
  PE = list(K = ZPZE, model = "RKHS")
)

Eta_list[[8]]  <- list(
  E    = list(X = ZE,   model = "BRR"),
  GGK  = list(K = GGK,  model = "RKHS"),
  PGK  = list(K = PGK,  model = "RKHS"),
  GGKE = list(K = GGKE, model = "RKHS"),
  PGKE = list(K = PGKE, model = "RKHS")
)

Eta_list[[9]]  <- list(
  E    = list(X = ZE,   model = "BRR"),
  GAK  = list(K = GAK,  model = "RKHS"),
  PAK  = list(K = PAK,  model = "RKHS"),
  GAKE = list(K = GAKE, model = "RKHS"),
  PAKE = list(K = PAKE, model = "RKHS")
)
```

### 6.4 Modelos 10 a 12: clima adicionado às combinações de base

O próximo grupo introduz o kernel climático (`W`) e suas interações com as informações genômica ou fenômica.

```{r eta-list-models-10-12}
Eta_list[[10]] <- list(
  E  = list(X = ZE,   model = "BRR"),
  W  = list(K = ZW,   model = "RKHS"),
  G  = list(K = ZG,   model = "RKHS"),
  GE = list(K = ZGZE, model = "RKHS"),
  GW = list(K = ZGZW, model = "RKHS")
)

Eta_list[[11]] <- list(
  E  = list(X = ZE,   model = "BRR"),
  W  = list(K = ZW,   model = "RKHS"),
  P  = list(K = ZP,   model = "RKHS"),
  PE = list(K = ZPZE, model = "RKHS"),
  PW = list(K = ZPZW, model = "RKHS")
)

Eta_list[[12]] <- list(
  E  = list(X = ZE,   model = "BRR"),
  W  = list(K = ZW,   model = "RKHS"),
  G  = list(K = ZG,   model = "RKHS"),
  P  = list(K = ZP,   model = "RKHS"),
  GE = list(K = ZGZE, model = "RKHS"),
  PE = list(K = ZPZE, model = "RKHS"),
  GW = list(K = ZGZW, model = "RKHS"),
  PW = list(K = ZPZW, model = "RKHS")
)
```

### 6.5 Modelos 13 a 18: kernels Gaussianos e aditivos combinados com clima

O grupo final contém os modelos com kernels Gaussianos ou aditivos mais o efeito de clima.

```{r eta-list-models-13-18}
Eta_list[[13]] <- list(
  E    = list(X = ZE,   model = "BRR"),
  W    = list(K = ZW,   model = "RKHS"),
  GGK  = list(K = GGK,  model = "RKHS"),
  GGKE = list(K = GGKE, model = "RKHS"),
  GGKW = list(K = GGKW, model = "RKHS")
)

Eta_list[[14]] <- list(
  E    = list(X = ZE,   model = "BRR"),
  W    = list(K = ZW,   model = "RKHS"),
  PGK  = list(K = PGK,  model = "RKHS"),
  PGKE = list(K = PGKE, model = "RKHS"),
  PGKW = list(K = PGKW, model = "RKHS")
)

Eta_list[[15]] <- list(
  E    = list(X = ZE,   model = "BRR"),
  W    = list(K = ZW,   model = "RKHS"),
  GGK  = list(K = GGK,  model = "RKHS"),
  PGK  = list(K = PGK,  model = "RKHS"),
  GGKE = list(K = GGKE, model = "RKHS"),
  PGKE = list(K = PGKE, model = "RKHS"),
  GGKW = list(K = GGKW, model = "RKHS"),
  PGKW = list(K = PGKW, model = "RKHS")
)

Eta_list[[16]] <- list(
  E    = list(X = ZE,   model = "BRR"),
  W    = list(K = ZW,   model = "RKHS"),
  GAK  = list(K = GAK,  model = "RKHS"),
  GAKE = list(K = GAKE, model = "RKHS"),
  GAKW = list(K = GAKW, model = "RKHS")
)

Eta_list[[17]] <- list(
  E    = list(X = ZE,   model = "BRR"),
  W    = list(K = ZW,   model = "RKHS"),
  PAK  = list(K = PAK,  model = "RKHS"),
  PAKE = list(K = PAKE, model = "RKHS"),
  PAKW = list(K = PAKW, model = "RKHS")
)

Eta_list[[18]] <- list(
  E    = list(X = ZE,   model = "BRR"),
  W    = list(K = ZW,   model = "RKHS"),
  GAK  = list(K = GAK,  model = "RKHS"),
  PAK  = list(K = PAK,  model = "RKHS"),
  GAKE = list(K = GAKE, model = "RKHS"),
  PAKE = list(K = PAKE, model = "RKHS"),
  GAKW = list(K = GAKW, model = "RKHS"),
  PAKW = list(K = PAKW, model = "RKHS")
)
```

### 6.6 Conferir a lista final antes do ajuste

Este último chunk confirma que o número de objetos ETA coincide com o número de linhas do catálogo de modelos.

```{r eta-list-check}
stopifnot(length(Eta_list) == nrow(model_catalog))
length(Eta_list)
```

## 7. Executando as análises de predição em paralelo com foreach

Esta é a parte computacional central do script. Na versão didática em português, esta seção também é dividida em chunks menores para que o leitor possa entender o fluxo passo a passo.

Como esta é a etapa computacionalmente mais cara de todo o pipeline, os blocos que realmente executam os jobs completos permanecem com `eval=FALSE` nesta versão em português. Para fins de navegação do site, os arquivos já produzidos pela versão oficial em inglês podem ser carregados silenciosamente quando necessário.

A lógica de execução continua exatamente a mesma da versão final operacional:

1. preparar as pastas de saída e remover arquivos antigos de predição;
2. definir o executor compacto do BGLR e a etapa de sumarização por ambiente;
3. criar a grade completa de jobs (`MODEL × REP × TRAIT`);
4. inicializar o backend paralelo;
5. executar todos os folds e todos os cenários de validação dentro de cada job;
6. agregar os resultados em nível de fold e salvar um CSV por repetição.

### 7.1 Preparar as pastas de saída e remover arquivos antigos de predição

Este primeiro chunk cria os diretórios usados pela etapa de predição e remove as saídas anteriores de predição. Essa limpeza é importante porque o script reescreve todas as tabelas de CV do zero.

```{r prepare-output-folders}
dir.create("output/results", recursive = TRUE, showWarnings = FALSE)
dir.create(file.path("output", "results", "bglr_runs"), recursive = TRUE, showWarnings = FALSE)
dir.create(file.path("output", "tables"), recursive = TRUE, showWarnings = FALSE)
```

Nesta versão em português, este chunk foi mantido **não destrutivo**. Ele apenas garante que os diretórios necessários existam, sem remover arquivos já produzidos pela execução oficial em inglês do pipeline.


### 7.2 Definir as funções auxiliares usadas durante a execução

Para manter o fluxo legível, a função de execução e a função de sumarização são mostradas em chunks separados.

#### 7.2.1 Função para ajustar um modelo BGLR e salvar métricas compactas

Esta função reproduz a lógica de ajuste da versão operacional final. Ela armazena as métricas essenciais em um arquivo `.rds` e retorna apenas os valores preditos e o tempo de execução de que o restante do pipeline precisa.

```{r helper-run-bglr}
run_bglr <- function(y2_vector, ETA, nIter, burnIn, thin, save_prefix) {
  y_t <- as.numeric(y2_vector)
  dir.create(dirname(save_prefix), recursive = TRUE, showWarnings = FALSE)

  start_time <- Sys.time()

  fit <- BGLR(
    y = y_t,
    ETA = ETA,
    nIter = nIter,
    burnIn = burnIn,
    thin = thin,
    saveAt = save_prefix,
    verbose = FALSE
  )

  end_time <- Sys.time()
  elapsed <- as.numeric(difftime(end_time, start_time, units = "secs"))

  variancias_U <- list()
  if (!is.null(fit$ETA)) {
    nomes_efeitos <- names(fit$ETA)
    if (is.null(nomes_efeitos)) {
      nomes_efeitos <- paste0("Efeito_", seq_along(fit$ETA))
    }

    for (j in seq_along(fit$ETA)) {
      efeito_nome <- nomes_efeitos[j]
      if (!is.null(fit$ETA[[j]]$varU)) {
        variancias_U[[efeito_nome]] <- fit$ETA[[j]]$varU
      }
    }
  }

  saida_essencial <- list(
    yHat_mean = fit$yHat,
    varE_mean = fit$varE,
    varB_mean = ifelse(is.null(fit$varB), NA, fit$varB),
    variances_U_mean = variancias_U,
    DIC = ifelse(is.null(fit$fit$DIC), NA, fit$fit$DIC),
    runtime_sec = elapsed
  )

  saveRDS(saida_essencial, paste0(save_prefix, "_metricas.rds"))

  retorno_foreach <- list(
    yHat = fit$yHat,
    runtime_sec = elapsed
  )

  rm(fit, saida_essencial, variancias_U)
  gc()

  return(retorno_foreach)
}
```

#### 7.2.2 Função para resumir correlações por ambiente

Esta segunda função recebe um data frame com valores observados e preditos e retorna a correlação para cada ambiente.

```{r helper-calc-cor-by-env}
calc_cor_by_env <- function(df_with_yhat, trait_col) {
  df_with_yhat %>%
    dplyr::group_by(Env) %>%
    dplyr::summarize(
      cor = cor(.data[[trait_col]], yhat, use = "complete.obs"),
      .groups = "drop"
    ) %>%
    as.data.frame()
}
```

### 7.3 Criar a grade completa de jobs paralelos

A etapa de predição é paralelizada no nível de `MODEL × REP × TRAIT`. Essa é a principal decisão de eficiência da versão final porque distribui jobs independentes maiores entre os workers, em vez de paralelizar apenas dentro de um laço de um único modelo.

```{r define-job-grid}
combos <- expand.grid(
  MODEL = 1:18,
  REP = seq_len(num_rep),
  TRAIT = traits_to_run,
  stringsAsFactors = FALSE
)
```

### 7.4 Inicializar o backend paralelo

Este chunk inicia o cluster, registra os workers para `foreach` e carrega os pacotes que cada worker precisa durante a execução.

```{r start-parallel-backend, eval=FALSE}
cl <- parallel::makeCluster(n_cores)
doParallel::registerDoParallel(cl)
on.exit({
  try(parallel::stopCluster(cl), silent = TRUE)
  foreach::registerDoSEQ()
}, add = TRUE)

parallel::clusterEvalQ(cl, {
  library(BGLR)
  library(dplyr)
  library(plyr)
  NULL
})

gc()
```

### 7.5 Executar todos os jobs em paralelo

O bloco longo de execução original é agora decomposto em estágios menores. O código segue exatamente a mesma lógica computacional, mas o leitor pode inspecionar cada etapa separadamente.

#### 7.5.1 Preparar um job antes de entrar no laço de folds

Esta função cria os objetos específicos de cada job: uma cópia local da tabela fenotípica, listas vazias de resultados, o rótulo do modelo e a alocação de folds por pedigree para a combinação atual `MODEL × REP × TRAIT`.

```{r define-job-initialization}
initialize_prediction_job <- function(MODEL, rep_num, TRAIT) {
  model_label <- model_catalog$Model[MODEL]
  pheno <- data.frame(Pheno)

  CV1_list <- list()
  CV2_list <- list()
  CV0_lists <- lapply(envs_leaveout, function(x) list())
  CV00_lists <- lapply(envs_leaveout, function(x) list())
  names(CV0_lists) <- envs_leaveout
  names(CV00_lists) <- envs_leaveout

  set.seed(100000 + MODEL * 100 + rep_num + ifelse(TRAIT == "GY", 0, 50000))
  obs_per_fold <- ceiling(n_hybrids / num_fold)
  folds <- sample(rep(seq_len(num_fold), each = obs_per_fold, length.out = n_hybrids))

  folds_df <- data.frame(
    Pedigree = Pedigree,
    fold = folds,
    stringsAsFactors = FALSE
  )

  list(
    model_label = model_label,
    pheno = pheno,
    CV1_list = CV1_list,
    CV2_list = CV2_list,
    CV0_lists = CV0_lists,
    CV00_lists = CV00_lists,
    folds_df = folds_df
  )
}
```

#### 7.5.2 Executar `CV1` e `CV2` para um fold

Esta função reproduz a lógica do script de referência para o ajuste preditivo base. Ela prepara a máscara de treinamento, ajusta o modelo e retorna as tabelas em nível de fold para `CV1` e `CV2`.

```{r define-cv1-cv2-step}
run_cv1_cv2_for_fold <- function(fold_num, folds_df, pheno, TRAIT, MODEL, model_label, rep_num) {
  train_geno <- folds_df$Pedigree[folds_df$fold != fold_num]
  test_geno <- folds_df$Pedigree[folds_df$fold == fold_num]

  yield <- pheno
  yield$Y2 <- NA_real_
  yield$Y2[yield$Pedigree %in% train_geno] <- yield[[TRAIT]][yield$Pedigree %in% train_geno]

  cv12_run_dir <- file.path(
    "output", "results", "bglr_runs",
    "CV1_CV2",
    TRAIT,
    model_label,
    paste0("rep", rep_num),
    paste0("fold", fold_num)
  )
  dir.create(cv12_run_dir, recursive = TRUE, showWarnings = FALSE)

  existing_cv12_files <- list.files(cv12_run_dir, full.names = TRUE, all.files = TRUE, no.. = TRUE)
  if (length(existing_cv12_files) > 0) {
    unlink(existing_cv12_files, recursive = TRUE, force = TRUE)
  }

  save_prefix_full <- file.path(
    cv12_run_dir,
    paste0("full_", TRAIT, "_", model_label, "_rep", rep_num, "_fold", fold_num, "_")
  )

  res_full <- run_bglr(
    yield$Y2,
    ETA = Eta_list[[MODEL]],
    nIter = nIter,
    burnIn = burnIn,
    thin = thin,
    save_prefix = save_prefix_full
  )

  yield$yhat <- res_full$yHat
  runtime_full <- res_full$runtime_sec

  df_test <- yield[!yield$Pedigree %in% train_geno, ]
  df_train <- yield[yield$Pedigree %in% train_geno, ]

  tmp1 <- calc_cor_by_env(df_test, TRAIT)
  tmp2 <- calc_cor_by_env(df_train, TRAIT)

  tmp1$Runtime_sec <- runtime_full
  tmp2$Runtime_sec <- runtime_full

  list(
    train_geno = train_geno,
    test_geno = test_geno,
    cv1_result = tmp1,
    cv2_result = tmp2
  )
}
```

#### 7.5.3 Executar `CV0` e `CV00` para um fold e para todos os casos leave-one-environment-out

Esta função mantém a mesma lógica usada no script final corrigido: para cada fold, ela reaproveita `train_geno`, remove um ambiente por vez, ajusta o modelo novamente e armazena os resultados em nível de fold para `CV0` e `CV00`.

```{r define-cv0-cv00-step}
run_cv0_cv00_for_fold <- function(fold_num, train_geno, pheno, TRAIT, MODEL, model_label, rep_num) {
  CV0_fold_results <- lapply(envs_leaveout, function(x) NULL)
  CV00_fold_results <- lapply(envs_leaveout, function(x) NULL)

  for (env_idx in seq_along(envs_leaveout)) {
    env_name <- envs_leaveout[env_idx]

    yield2 <- pheno
    yield2$Y2 <- NA_real_
    yield2$Y2[yield2$Pedigree %in% train_geno] <- yield2[[TRAIT]][yield2$Pedigree %in% train_geno]
    yield2$Y2[yield2$Env == env_name] <- NA_real_

    cv0_cv00_run_dir <- file.path(
      "output", "results", "bglr_runs",
      "CV0_CV00",
      TRAIT,
      model_label,
      paste0("rep", rep_num),
      paste0("fold", fold_num),
      env_name
    )
    dir.create(cv0_cv00_run_dir, recursive = TRUE, showWarnings = FALSE)

    existing_cv0_cv00_files <- list.files(cv0_cv00_run_dir, full.names = TRUE, all.files = TRUE, no.. = TRUE)
    if (length(existing_cv0_cv00_files) > 0) {
      unlink(existing_cv0_cv00_files, recursive = TRUE, force = TRUE)
    }

    save_prefix_env <- file.path(
      cv0_cv00_run_dir,
      paste0(
        env_name, "_", TRAIT, "_", model_label,
        "_rep", rep_num, "_fold", fold_num, "_"
      )
    )

    res_env <- run_bglr(
      yield2$Y2,
      ETA = Eta_list[[MODEL]],
      nIter = nIter,
      burnIn = burnIn,
      thin = thin,
      save_prefix = save_prefix_env
    )

    yield2$yhat <- res_env$yHat
    runtime_env <- res_env$runtime_sec

    df_test2 <- yield2[!yield2$Pedigree %in% train_geno, ]
    df_train2 <- yield2[yield2$Pedigree %in% train_geno, ]

    tmp00 <- calc_cor_by_env(df_test2, TRAIT)
    tmp0 <- calc_cor_by_env(df_train2, TRAIT)

    tmp00$Runtime_sec <- runtime_env
    tmp0$Runtime_sec <- runtime_env

    CV00_fold_results[[env_idx]] <- tmp00
    CV0_fold_results[[env_idx]] <- tmp0
  }

  list(
    cv0_fold_results = CV0_fold_results,
    cv00_fold_results = CV00_fold_results
  )
}
```

#### 7.5.4 Gravar as saídas agregadas de um job

Depois que todos os folds são processados, esta função agrega as tabelas em nível de fold com `plyr::ldply(...)` e grava os arquivos CSV finais esperados pelas próximas etapas do pipeline.

Para `CV0` e `CV00`, cada arquivo ainda corresponde a **um** ambiente leave-one-out. Como rótulos como `CS11_WS` contêm um sublinhado, o nome do ambiente é temporariamente dividido em duas partes do nome do arquivo e depois escrito de volta no nome final sem mudar seu significado.

```{r define-output-writing-step}
write_prediction_outputs <- function(CV1_list, CV2_list, CV0_lists, CV00_lists, TRAIT, model_label, rep_num) {
  CV1out <- plyr::ldply(CV1_list, data.frame)
  CV2out <- plyr::ldply(CV2_list, data.frame)

  write.csv(
    CV1out,
    file = file.path(
      "output/results",
      paste0("CV1_", TRAIT, "_", model_label, "_rep", rep_num, ".csv")
    ),
    row.names = FALSE
  )

  write.csv(
    CV2out,
    file = file.path(
      "output/results",
      paste0("CV2_", TRAIT, "_", model_label, "_rep", rep_num, ".csv")
    ),
    row.names = FALSE
  )

  for (env_idx in seq_along(envs_leaveout)) {
    env_name <- envs_leaveout[env_idx]

    # Cada arquivo de CV0/CV00 representa um único ambiente leave-one-out.
    # Rótulos como CS11_WS são divididos por "_" em duas partes do nome do
    # arquivo, mas ainda assim se referem a um único ambiente quando o arquivo
    # final é escrito.
    env_label_part1 <- strsplit(env_name, "_")[[1]][1]
    env_label_part2 <- strsplit(env_name, "_")[[1]][2]

    CV00out <- plyr::ldply(CV00_lists[[env_idx]], data.frame)
    CV0out <- plyr::ldply(CV0_lists[[env_idx]], data.frame)

    write.csv(
      CV00out,
      file = file.path(
        "output/results",
        paste0(
          "CV00_", TRAIT, "_",
          env_label_part1, "_", env_label_part2, "_",
          model_label, "_rep", rep_num, ".csv"
        )
      ),
      row.names = FALSE
    )

    write.csv(
      CV0out,
      file = file.path(
        "output/results",
        paste0(
          "CV0_", TRAIT, "_",
          env_label_part1, "_", env_label_part2, "_",
          model_label, "_rep", rep_num, ".csv"
        )
      ),
      row.names = FALSE
    )
  }
}
```

#### 7.5.5 Executar a grade completa de jobs com `foreach`

Agora a chamada paralela em si fica mais curta e mais fácil de seguir: cada worker inicializa um job, itera pelos cinco folds, atualiza as listas de resultados, grava as saídas agregadas e por fim retorna uma linha compacta de diagnóstico.

```{r run-jobs, eval=FALSE}
job_diagnostics <- foreach(
  i = seq_len(nrow(combos)),
  .combine = rbind,
  .packages = c("BGLR", "dplyr", "plyr"),
  .export = c(
    "Pheno", "Pedigree", "n_hybrids", "num_fold", "num_rep",
    "envs_leaveout", "traits_to_run", "Eta_list", "model_catalog",
    "run_bglr", "calc_cor_by_env", "initialize_prediction_job",
    "run_cv1_cv2_for_fold", "run_cv0_cv00_for_fold",
    "write_prediction_outputs", "nIter", "burnIn", "thin"
  )
) %dopar% {
  MODEL <- combos$MODEL[i]
  rep_num <- combos$REP[i]
  TRAIT <- as.character(combos$TRAIT[i])

  job_state <- initialize_prediction_job(MODEL, rep_num, TRAIT)
  model_label <- job_state$model_label
  pheno <- job_state$pheno
  CV1_list <- job_state$CV1_list
  CV2_list <- job_state$CV2_list
  CV0_lists <- job_state$CV0_lists
  CV00_lists <- job_state$CV00_lists
  folds_df <- job_state$folds_df

  for (fold_num in seq_len(num_fold)) {
    cv12_step <- run_cv1_cv2_for_fold(
      fold_num = fold_num,
      folds_df = folds_df,
      pheno = pheno,
      TRAIT = TRAIT,
      MODEL = MODEL,
      model_label = model_label,
      rep_num = rep_num
    )

    CV1_list[[length(CV1_list) + 1]] <- cv12_step$cv1_result
    CV2_list[[length(CV2_list) + 1]] <- cv12_step$cv2_result

    cv0_cv00_step <- run_cv0_cv00_for_fold(
      fold_num = fold_num,
      train_geno = cv12_step$train_geno,
      pheno = pheno,
      TRAIT = TRAIT,
      MODEL = MODEL,
      model_label = model_label,
      rep_num = rep_num
    )

    for (env_idx in seq_along(envs_leaveout)) {
      CV00_lists[[env_idx]][[length(CV00_lists[[env_idx]]) + 1]] <- cv0_cv00_step$cv00_fold_results[[env_idx]]
      CV0_lists[[env_idx]][[length(CV0_lists[[env_idx]]) + 1]] <- cv0_cv00_step$cv0_fold_results[[env_idx]]
    }
  }

  write_prediction_outputs(
    CV1_list = CV1_list,
    CV2_list = CV2_list,
    CV0_lists = CV0_lists,
    CV00_lists = CV00_lists,
    TRAIT = TRAIT,
    model_label = model_label,
    rep_num = rep_num
  )

  data.frame(
    Trait = TRAIT,
    Model = model_label,
    Rep = rep_num,
    Status = "ok",
    stringsAsFactors = FALSE
  )
}
```

### 7.6 Salvar a tabela de diagnóstico dos jobs

O último chunk desta seção armazena uma tabela compacta mostrando quais jobs foram concluídos. Isso é útil para verificar se todas as combinações de traço, modelo e repetição terminaram corretamente.

```{r load-existing-job-diagnostics, include=FALSE}
job_diag_path <- file.path("output", "tables", "analysis_prediction_reference_aligned_jobs.csv")
if (file.exists(job_diag_path)) {
  job_diagnostics <- read.csv(job_diag_path, stringsAsFactors = FALSE)
}
```

```{r preview-job-diagnostics, eval=TRUE}
if (exists("job_diagnostics") && is.data.frame(job_diagnostics) && nrow(job_diagnostics) > 0) {
  utils::head(job_diagnostics, 10) |>
    knitr::kable(
      caption = "Pré-visualização da tabela de diagnóstico dos jobs já produzida pela versão em inglês.",
      align = "c"
    ) |>
    kableExtra::kable_styling(
      full_width = FALSE,
      bootstrap_options = c("striped", "hover", "condensed", "responsive"),
      position = "center"
    )
} else {
  cat("A tabela de diagnóstico dos jobs ainda não foi encontrada em output/tables/analysis_prediction_reference_aligned_jobs.csv.\n")
}
```

```{r save-job-diagnostics}
if (exists("job_diagnostics") && is.data.frame(job_diagnostics)) {
  write.csv(
    job_diagnostics,
    file.path("output", "tables", "analysis_prediction_reference_aligned_jobs.csv"),
    row.names = FALSE
  )
}
```

## 8. Nota final

Esta versão corrigida produz saídas-resumo de predição alinhadas às definições de CV do script de referência.

Os nomes dos arquivos CSV em `output/results/` incluem:

- tipo de CV
- traço
- rótulo do modelo (`M01` a `M18`)
- repetição
- ambiente deixado de fora, quando aplicável

Exemplos:

- `CV1_GY_M05_rep2.csv`
- `CV2_KW_M12_rep8.csv`
- `CV0_GY_CS11_WS_M10_rep1.csv`
- `CV00_KW_CS12_WW_M18_rep1.csv`

Os arquivos gerados pelo `BGLR` via `saveAt` são armazenados em subpastas de:

`output/results/bglr_runs/`

organizadas por:

- `CV1_CV2` ou `CV0_CV00`
- traço
- modelo
- repetição
- fold
- ambiente leave-one-out, quando aplicável

As saídas de `CV1`, `CV2`, `CV0` e `CV00` são agregadas ao longo dos 5 folds dentro de cada repetição, acompanhando o fluxo do script de referência.
