---
title: "Análises de predição - execução e saídas"
author:
  - Costa, W. G.^[Weverton Gomes da Costa, Pós-Doutorando, Departamento de Estatística - Universidade Federal de Viçosa, wevertonufv@gmail.com]
date: "`r Sys.Date()`"
site: workflowr::wflow_site
url: https://wevertongomescosta.github.io/Integrating-nir-genomic-kernel/
output:
  workflowr::wflow_html:
    toc: true
    toc_depth: 3
    toc_float: true
    code_download: true
editor_options:
  chunk_output_type: console
github-repo: WevertonGomesCosta/Integrating-nir-genomic-kernel
---

**Language / Idioma:** [English](analysis_prediction_run_outputs.html) | [Português](analysis_prediction_run_outputs_pt.html)

**Navegação do módulo / Module navigation:** [Parte I: setup, modelos e desenho de CV](analysis_prediction_pt.html)

## 1. Introdução

Este submódulo é a contraparte de execução de `analysis_prediction_pt.Rmd`. Seu papel é rodar os ajustes de predição para o catálogo reduzido de 18 modelos, salvar os arquivos CSV em `output/results/` e inventariar as saídas que mais adiante serão consumidas pela etapa de visualização.

O contrato de execução usado aqui segue quatro regras operacionais:

- `CV1` e `CV2` são derivados do mesmo ajuste em cada fold;
- `CV0` e `CV00` são derivados do mesmo ajuste para cada ambiente deixado de fora em cada fold;
- a partição em folds é determinística para cada tarefa `MODEL × REP × TRAIT` e é reutilizada nos dois blocos de CV;
- os arquivos de saída são agregados por repetição, com o fold registrado na coluna interna `.id`, e não no nome do arquivo.

Os chunks pesados de ajuste permanecem desativados por padrão no tutorial. Ainda assim, o código mostrado abaixo é a versão executável que deve ser usada quando a etapa de predição for rerodada.

## 2. Pacotes e caminhos do projeto

O módulo de execução precisa tanto dos objetos matriciais criados a montante quanto dos pacotes usados pela camada de ajuste paralelo. A lógica de caminhos abaixo mantém o arquivo executável tanto a partir da raiz do projeto quanto do diretório `analysis/`.


```{r setup}
rm(list = ls())
options(scipen = 999)

library(readr)
library(dplyr)
library(stringr)
library(knitr)
library(BGLR)
library(foreach)
library(doParallel)
library(parallel)
library(tidyr)

project_root <- getwd()

if (!dir.exists(file.path(project_root, "output")) &&
    dir.exists(file.path(project_root, "..", "output"))) {
  project_root <- normalizePath(file.path(project_root, ".."))
}

if (!dir.exists(file.path(project_root, "output"))) {
  stop("Não foi possível encontrar a pasta 'output/'. Renderize este arquivo a partir da raiz do projeto ou de analysis/.")
}

results_dir <- file.path(project_root, "output", "results")
analysis_tables_dir <- file.path(project_root, "output", "tables", "analysis_prediction")

dir.create(results_dir, recursive = TRUE, showWarnings = FALSE)
dir.create(analysis_tables_dir, recursive = TRUE, showWarnings = FALSE)
```


## 3. Recarregar os objetos de execução da Parte I

Este chunk reconstrói o ambiente de execução quando o arquivo é renderizado isoladamente. Ele respeita o contrato de `analysis_prediction_pt.Rmd` e recria exatamente o conjunto reduzido de 18 objetos ETA definido na Parte I.

```{r load-required-objects, eval=FALSE}
matrices_dir <- file.path(project_root, "output", "Matrizes")

required_matrix_files <- c(
  "Pheno.rds",
  "ZG.rds", "ZP.rds", "ZE.rds", "ZW.rds",
  "ZGZE.rds", "ZPZE.rds", "ZGZW.rds", "ZPZW.rds",
  "GGK.rds", "PGK.rds", "GAK.rds", "PAK.rds",
  "GGKE.rds", "PGKE.rds", "GAKE.rds", "PAKE.rds",
  "GGKW.rds", "PGKW.rds", "GAKW.rds", "PAKW.rds"
)

required_matrix_paths <- file.path(matrices_dir, required_matrix_files)

if (!all(file.exists(required_matrix_paths))) {
  missing_matrix_files <- required_matrix_files[!file.exists(required_matrix_paths)]
  stop(
    paste0(
      "Os objetos de execução exigidos por analysis_prediction_run_outputs não foram encontrados em output/Matrizes/. Arquivos ausentes: ",
      paste(missing_matrix_files, collapse = ", ")
    )
  )
}

Pheno <- readRDS(file.path(matrices_dir, "Pheno.rds"))
ZG   <- readRDS(file.path(matrices_dir, "ZG.rds"))
ZP   <- readRDS(file.path(matrices_dir, "ZP.rds"))
ZE   <- readRDS(file.path(matrices_dir, "ZE.rds"))
ZW   <- readRDS(file.path(matrices_dir, "ZW.rds"))
ZGZE <- readRDS(file.path(matrices_dir, "ZGZE.rds"))
ZPZE <- readRDS(file.path(matrices_dir, "ZPZE.rds"))
ZGZW <- readRDS(file.path(matrices_dir, "ZGZW.rds"))
ZPZW <- readRDS(file.path(matrices_dir, "ZPZW.rds"))
GGK  <- readRDS(file.path(matrices_dir, "GGK.rds"))
PGK  <- readRDS(file.path(matrices_dir, "PGK.rds"))
GAK  <- readRDS(file.path(matrices_dir, "GAK.rds"))
PAK  <- readRDS(file.path(matrices_dir, "PAK.rds"))
GGKE <- readRDS(file.path(matrices_dir, "GGKE.rds"))
PGKE <- readRDS(file.path(matrices_dir, "PGKE.rds"))
GAKE <- readRDS(file.path(matrices_dir, "GAKE.rds"))
PAKE <- readRDS(file.path(matrices_dir, "PAKE.rds"))
GGKW <- readRDS(file.path(matrices_dir, "GGKW.rds"))
PGKW <- readRDS(file.path(matrices_dir, "PGKW.rds"))
GAKW <- readRDS(file.path(matrices_dir, "GAKW.rds"))
PAKW <- readRDS(file.path(matrices_dir, "PAKW.rds"))

if (!exists("Pedigree")) Pedigree <- unique(Pheno$Pedigree)

candidate_traits <- c("GY", "KW")
traits_to_run <- candidate_traits[candidate_traits %in% names(Pheno)]
if (length(traits_to_run) == 0) {
  stop("Nenhum dos traits esperados (GY, KW) foi encontrado em Pheno.")
}

if (!exists("nIter"))   nIter   <- 10000
if (!exists("burnIn"))  burnIn  <- 1000
if (!exists("thin"))    thin    <- 10
if (!exists("num_rep")) num_rep <- 20
if (!exists("n_cores")) n_cores <- max(1L, parallel::detectCores() - 1L)

model_catalog <- data.frame(
  ModelNumber = 1:18,
  Model = paste0("Eta", 1:18),
  Description = c(
    "E + G + GE",
    "E + P + PE",
    "E + GGK + GGKE",
    "E + PGK + PGKE",
    "E + GAK + GAKE",
    "E + PAK + PAKE",
    "E + G + P + GE + PE",
    "E + GGK + PGK + GGKE + PGKE",
    "E + GAK + PAK + GAKE + PAKE",
    "E + W + G + GE + GW",
    "E + W + P + PE + PW",
    "E + W + G + P + GE + PE + GW + PW",
    "E + W + GGK + GGKE + GGKW",
    "E + W + PGK + PGKE + PGKW",
    "E + W + GGK + PGK + GGKE + PGKE + GGKW + PGKW",
    "E + W + GAK + GAKE + GAKW",
    "E + W + PAK + PAKE + PAKW",
    "E + W + GAK + PAK + GAKE + PAKE + GAKW + PAKW"
  ),
  stringsAsFactors = FALSE
)

env_design <- model.matrix(~ Pheno$Env - 1)

Eta_list <- vector("list", 18)
Eta_list[[1]]  <- list(list(X = env_design, model = "BRR"), list(K = ZG, model = "RKHS"), list(K = ZGZE, model = "RKHS"))
Eta_list[[2]]  <- list(list(X = env_design, model = "BRR"), list(K = ZP, model = "RKHS"), list(K = ZPZE, model = "RKHS"))
Eta_list[[3]]  <- list(list(X = env_design, model = "BRR"), list(K = GGK, model = "RKHS"), list(K = GGKE, model = "RKHS"))
Eta_list[[4]]  <- list(list(X = env_design, model = "BRR"), list(K = PGK, model = "RKHS"), list(K = PGKE, model = "RKHS"))
Eta_list[[5]]  <- list(list(X = env_design, model = "BRR"), list(K = GAK, model = "RKHS"), list(K = GAKE, model = "RKHS"))
Eta_list[[6]]  <- list(list(X = env_design, model = "BRR"), list(K = PAK, model = "RKHS"), list(K = PAKE, model = "RKHS"))
Eta_list[[7]]  <- list(list(X = env_design, model = "BRR"), list(K = ZG, model = "RKHS"), list(K = ZP, model = "RKHS"), list(K = ZGZE, model = "RKHS"), list(K = ZPZE, model = "RKHS"))
Eta_list[[8]]  <- list(list(X = env_design, model = "BRR"), list(K = GGK, model = "RKHS"), list(K = PGK, model = "RKHS"), list(K = GGKE, model = "RKHS"), list(K = PGKE, model = "RKHS"))
Eta_list[[9]]  <- list(list(X = env_design, model = "BRR"), list(K = GAK, model = "RKHS"), list(K = PAK, model = "RKHS"), list(K = GAKE, model = "RKHS"), list(K = PAKE, model = "RKHS"))
Eta_list[[10]] <- list(list(X = env_design, model = "BRR"), list(K = ZW, model = "RKHS"), list(K = ZG, model = "RKHS"), list(K = ZGZE, model = "RKHS"), list(K = ZGZW, model = "RKHS"))
Eta_list[[11]] <- list(list(X = env_design, model = "BRR"), list(K = ZW, model = "RKHS"), list(K = ZP, model = "RKHS"), list(K = ZPZE, model = "RKHS"), list(K = ZPZW, model = "RKHS"))
Eta_list[[12]] <- list(list(X = env_design, model = "BRR"), list(K = ZW, model = "RKHS"), list(K = ZG, model = "RKHS"), list(K = ZP, model = "RKHS"), list(K = ZGZE, model = "RKHS"), list(K = ZPZE, model = "RKHS"), list(K = ZGZW, model = "RKHS"), list(K = ZPZW, model = "RKHS"))
Eta_list[[13]] <- list(list(X = env_design, model = "BRR"), list(K = ZW, model = "RKHS"), list(K = GGK, model = "RKHS"), list(K = GGKE, model = "RKHS"), list(K = GGKW, model = "RKHS"))
Eta_list[[14]] <- list(list(X = env_design, model = "BRR"), list(K = ZW, model = "RKHS"), list(K = PGK, model = "RKHS"), list(K = PGKE, model = "RKHS"), list(K = PGKW, model = "RKHS"))
Eta_list[[15]] <- list(list(X = env_design, model = "BRR"), list(K = ZW, model = "RKHS"), list(K = GGK, model = "RKHS"), list(K = PGK, model = "RKHS"), list(K = GGKE, model = "RKHS"), list(K = PGKE, model = "RKHS"), list(K = GGKW, model = "RKHS"), list(K = PGKW, model = "RKHS"))
Eta_list[[16]] <- list(list(X = env_design, model = "BRR"), list(K = ZW, model = "RKHS"), list(K = GAK, model = "RKHS"), list(K = GAKE, model = "RKHS"), list(K = GAKW, model = "RKHS"))
Eta_list[[17]] <- list(list(X = env_design, model = "BRR"), list(K = ZW, model = "RKHS"), list(K = PAK, model = "RKHS"), list(K = PAKE, model = "RKHS"), list(K = PAKW, model = "RKHS"))
Eta_list[[18]] <- list(list(X = env_design, model = "BRR"), list(K = ZW, model = "RKHS"), list(K = GAK, model = "RKHS"), list(K = PAK, model = "RKHS"), list(K = GAKE, model = "RKHS"), list(K = PAKE, model = "RKHS"), list(K = GAKW, model = "RKHS"), list(K = PAKW, model = "RKHS"))

```


## 4. Definir o contrato de execução

Este bloco restaura os objetos operacionais usados pelo workflow atual: o conjunto fixo de ambientes leave-one-environment-out, um wrapper leve `run_bglr()`, uma função auxiliar de acurácia por ambiente, um construtor determinístico de folds compartilhado entre os blocos de CV e a grade de tarefas `MODEL × REP × TRAIT` para o catálogo de 18 modelos.

```{r define-run-objects, eval=FALSE}
envs_leaveout <- c("CS11_WS", "CS11_WW", "CS12_WS", "CS12_WW")
envs_leaveout <- envs_leaveout[envs_leaveout %in% unique(Pheno$Env)]

run_bglr <- function(y2_vector, ETA, nIter, burnIn, thin, save_prefix = NULL) {
  y_t <- as.numeric(y2_vector)

  if (is.null(save_prefix)) {
    save_prefix <- tempfile(pattern = "bglr_", tmpdir = tempdir())
  }

  start_time <- Sys.time()
  fit <- BGLR(y = y_t, ETA = ETA, nIter = nIter, burnIn = burnIn, thin = thin, saveAt = save_prefix)
  end_time <- Sys.time()
  elapsed <- as.numeric(difftime(end_time, start_time, units = "secs"))

  generated_files <- Sys.glob(paste0(save_prefix, "*"))
  if (length(generated_files) > 0) {
    unlink(generated_files, recursive = FALSE, force = TRUE)
  }

  retorno_foreach <- list(yHat = fit$yHat, runtime_sec = elapsed)

  rm(fit)
  gc()

  return(retorno_foreach)
}

calc_cor_by_env <- function(df_with_yhat, trait_col) {
  df_with_yhat %>%
    dplyr::group_by(Env) %>%
    dplyr::summarize(
      cor = cor(.data[[trait_col]], yhat, use = "complete.obs"),
      .groups = "drop"
    ) %>%
    as.data.frame()
}

build_fold_map <- function(Pedigree, num_fold, MODEL, rep_num, TRAIT) {
  trait_id <- match(TRAIT, sort(unique(traits_to_run)))
  if (is.na(trait_id)) {
    trait_id <- 1L
  }

  seed_value <- as.integer(100000L * MODEL + 100L * rep_num + trait_id)

  old_seed_exists <- exists(".Random.seed", envir = .GlobalEnv, inherits = FALSE)
  if (old_seed_exists) {
    old_seed <- get(".Random.seed", envir = .GlobalEnv, inherits = FALSE)
  }

  set.seed(seed_value)
  obs_per_fold <- ceiling(length(Pedigree) / num_fold)
  folds <- sample(rep(seq_len(num_fold), each = obs_per_fold, length.out = length(Pedigree)))

  if (old_seed_exists) {
    assign(".Random.seed", old_seed, envir = .GlobalEnv)
  } else if (exists(".Random.seed", envir = .GlobalEnv, inherits = FALSE)) {
    rm(".Random.seed", envir = .GlobalEnv)
  }

  data.frame(Pedigree = Pedigree, fold = folds, stringsAsFactors = FALSE)
}

num_fold <- 5L
n_hybrids <- length(Pedigree)
combos <- expand.grid(
  MODEL = seq_along(Eta_list),
  REP = seq_len(num_rep),
  TRAIT = traits_to_run,
  stringsAsFactors = FALSE
)
```

## 5. Iniciar o backend paralelo

O backend abaixo espelha o fluxo original: um worker recebe uma combinação de modelo, repetição e trait.

```{r start-parallel-backend, eval=FALSE}
useCores <- max(1L, n_cores)
cl <- parallel::makeCluster(useCores)
doParallel::registerDoParallel(cl)

parallel::clusterEvalQ(cl, {
  library(BGLR)
  library(dplyr)
  library(plyr)
  NULL
})

cat("Rodando em ", useCores, " núcleos.")
```


## 6. Executar as análises preditivas para CV1 e CV2

Este bloco implementa a validação baseada em genótipos para o workflow de 18 modelos. O mesmo mapa determinístico de folds é reconstruído para cada tarefa `MODEL × REP × TRAIT`, um ajuste é rodado por fold e as predições resultantes são divididas em `CV1` (genótipos deixados de fora) e `CV2` (genótipos de treinamento sob o mesmo ajuste).

```{r run-predictions-cv12, eval=FALSE}
foreach(i = seq_len(nrow(combos)),
        .packages = c("BGLR", "dplyr", "plyr")) %dopar% {
  MODEL <- combos$MODEL[i]
  rep_num <- combos$REP[i]
  TRAIT <- as.character(combos$TRAIT[i])

  pheno <- data.frame(Pheno)
  CV1_list <- list()
  CV2_list <- list()

  folds_df <- build_fold_map(Pedigree, num_fold, MODEL, rep_num, TRAIT)

  for (fold_num in seq_len(num_fold)) {
    train_geno <- folds_df$Pedigree[folds_df$fold != fold_num]

    yield <- pheno
    yield$Y2 <- NA
    yield$Y2[yield$Pedigree %in% train_geno] <- yield[[TRAIT]][yield$Pedigree %in% train_geno]

    save_prefix_full <- tempfile(
      pattern = paste0("full_Eta", MODEL, "_", TRAIT, "_rep", rep_num, "_fold", fold_num, "_"),
      tmpdir = tempdir()
    )

    res_full <- run_bglr(
      yield$Y2,
      ETA = Eta_list[[MODEL]],
      nIter = nIter,
      burnIn = burnIn,
      thin = thin,
      save_prefix = save_prefix_full
    )

    yield$yhat <- res_full$yHat
    runtime_full <- res_full$runtime_sec

    df_test <- yield[!yield$Pedigree %in% train_geno, ]
    df_train <- yield[yield$Pedigree %in% train_geno, ]

    tmp1 <- calc_cor_by_env(df_test, TRAIT)
    tmp2 <- calc_cor_by_env(df_train, TRAIT)
    tmp1$Runtime_sec <- runtime_full
    tmp2$Runtime_sec <- runtime_full

    CV1_list[[length(CV1_list) + 1L]] <- tmp1
    CV2_list[[length(CV2_list) + 1L]] <- tmp2
  }

  CV1out <- plyr::ldply(CV1_list, data.frame)
  CV2out <- plyr::ldply(CV2_list, data.frame)

  write.csv(
    CV1out,
    file = file.path(results_dir, paste0("CV1_", TRAIT, "_Eta", MODEL, "_rep", rep_num, ".csv")),
    row.names = FALSE
  )
  write.csv(
    CV2out,
    file = file.path(results_dir, paste0("CV2_", TRAIT, "_Eta", MODEL, "_rep", rep_num, ".csv")),
    row.names = FALSE
  )

  NULL
}
```

## 7. Executar as análises preditivas para CV0 e CV00

Este bloco implementa a validação leave-one-environment-out para o mesmo workflow de 18 modelos. Para cada tarefa, o mapa determinístico de folds é reconstruído com a mesma regra usada em `CV1/CV2`, um ajuste é rodado para cada combinação `env_leave × fold` e as predições são divididas em `CV0` (genótipos de treinamento sob a máscara do ambiente) e `CV00` (genótipos deixados de fora sob a mesma máscara).

```{r run-predictions-cv0-cv00, eval=FALSE}
foreach(i = seq_len(nrow(combos)),
        .packages = c("BGLR", "dplyr", "plyr")) %dopar% {
  MODEL <- combos$MODEL[i]
  rep_num <- combos$REP[i]
  TRAIT <- as.character(combos$TRAIT[i])

  pheno <- data.frame(Pheno)
  CV0_lists <- lapply(envs_leaveout, function(x) list())
  CV00_lists <- lapply(envs_leaveout, function(x) list())
  names(CV0_lists) <- envs_leaveout
  names(CV00_lists) <- envs_leaveout

  folds_df <- build_fold_map(Pedigree, num_fold, MODEL, rep_num, TRAIT)

  for (fold_num in seq_len(num_fold)) {
    train_geno <- folds_df$Pedigree[folds_df$fold != fold_num]

    for (env_idx in seq_along(envs_leaveout)) {
      env_name <- envs_leaveout[env_idx]

      yield2 <- pheno
      yield2$Y2 <- NA
      yield2$Y2[yield2$Pedigree %in% train_geno] <- yield2[[TRAIT]][yield2$Pedigree %in% train_geno]
      yield2$Y2[yield2$Env == env_name] <- NA

      save_prefix_env <- tempfile(
        pattern = paste0(env_name, "_", TRAIT, "_Eta", MODEL, "_rep", rep_num, "_fold", fold_num, "_"),
        tmpdir = tempdir()
      )

      res_env <- run_bglr(
        yield2$Y2,
        ETA = Eta_list[[MODEL]],
        nIter = nIter,
        burnIn = burnIn,
        thin = thin,
        save_prefix = save_prefix_env
      )

      yield2$yhat <- res_env$yHat
      runtime_env <- res_env$runtime_sec

      df_test2 <- yield2[!yield2$Pedigree %in% train_geno & yield2$Env == env_name, ]
      df_train2 <- yield2[yield2$Pedigree %in% train_geno & yield2$Env == env_name, ]

      tmp00 <- calc_cor_by_env(df_test2, TRAIT)
      tmp0  <- calc_cor_by_env(df_train2, TRAIT)
      tmp00$Runtime_sec <- runtime_env
      tmp0$Runtime_sec <- runtime_env

      CV00_lists[[env_idx]][[length(CV00_lists[[env_idx]]) + 1L]] <- tmp00
      CV0_lists[[env_idx]][[length(CV0_lists[[env_idx]]) + 1L]] <- tmp0
    }
  }

  for (env_idx in seq_along(envs_leaveout)) {
    env_name <- envs_leaveout[env_idx]
    CV00out <- plyr::ldply(CV00_lists[[env_idx]], data.frame)
    CV0out <- plyr::ldply(CV0_lists[[env_idx]], data.frame)

    write.csv(
      CV00out,
      file = file.path(results_dir, paste0("CV00_", TRAIT, "_", env_name, "_Eta", MODEL, "_rep", rep_num, ".csv")),
      row.names = FALSE
    )
    write.csv(
      CV0out,
      file = file.path(results_dir, paste0("CV0_", TRAIT, "_", env_name, "_Eta", MODEL, "_rep", rep_num, ".csv")),
      row.names = FALSE
    )
  }

  NULL
}
```

## 8. Encerrar o backend paralelo

```{r stop-parallel-backend, eval=FALSE}
stopCluster(cl)
foreach::registerDoSEQ()
```


## 9. Inventário dos arquivos de saída de predição

Os inventários abaixo resumem os arquivos CSV produzidos pela etapa de execução usando o contrato atual de nomenclatura com 18 modelos.

```{r prediction-output-inventory}
prediction_files <- character(0)

if (dir.exists(results_dir)) {
  prediction_files <- list.files(results_dir, pattern = "\\.csv$", full.names = TRUE)
}

inventory_cv12 <- data.frame()
inventory_cvloo <- data.frame()

if (length(prediction_files) > 0) {
  for (current_file in prediction_files) {
    current_name <- basename(current_file)
    current_name_no_ext <- sub("\\.csv$", "", current_name)
    current_parts <- strsplit(current_name_no_ext, "_")[[1]]

    if (length(current_parts) == 4 && current_parts[1] %in% c("CV1", "CV2")) {
      inventory_cv12 <- bind_rows(
        inventory_cv12,
        data.frame(
          file_name = current_name,
          CV = current_parts[1],
          Trait = current_parts[2],
          Model = current_parts[3],
          Rep = current_parts[4],
          Fold = NA_character_,
          stringsAsFactors = FALSE
        )
      )
    }

    if (length(current_parts) >= 6 && current_parts[1] %in% c("CV0", "CV00")) {
      inventory_cvloo <- bind_rows(
        inventory_cvloo,
        data.frame(
          file_name = current_name,
          CV = current_parts[1],
          Trait = current_parts[2],
          Env_leave = paste(current_parts[3:(length(current_parts) - 2)], collapse = "_"),
          Model = current_parts[length(current_parts) - 1],
          Rep = current_parts[length(current_parts)],
          Fold = NA_character_,
          stringsAsFactors = FALSE
        )
      )
    }
  }
}

write_csv(inventory_cv12, file.path(analysis_tables_dir, "analysis_prediction_inventory_cv12.csv"))
write_csv(inventory_cvloo, file.path(analysis_tables_dir, "analysis_prediction_inventory_cvloo.csv"))
```


## 10. Contagens de arquivos por esquema de validação e trait

```{r prediction-output-counts}
counts_by_cv <- data.frame()
counts_by_trait <- data.frame()

if (nrow(inventory_cv12) > 0 || nrow(inventory_cvloo) > 0) {
  combined_inventory <- bind_rows(
    inventory_cv12 %>% mutate(Env_leave = NA_character_),
    inventory_cvloo
  )

  counts_by_cv <- combined_inventory %>%
    count(CV, name = "n_files") %>%
    arrange(CV)

  counts_by_trait <- combined_inventory %>%
    count(CV, Trait, name = "n_files") %>%
    arrange(CV, Trait)
}

write_csv(counts_by_cv, file.path(analysis_tables_dir, "analysis_prediction_counts_by_cv.csv"))
write_csv(counts_by_trait, file.path(analysis_tables_dir, "analysis_prediction_counts_by_trait.csv"))

if (nrow(counts_by_cv) > 0) {
  knitr::kable(counts_by_cv, caption = "Número de arquivos de predição por esquema de validação.", align = "cc")
} else {
  cat("As contagens de predição por esquema de validação ainda não estão disponíveis.
")
}
```


## 11. Exemplos do padrão de nomes das saídas

```{r prediction-output-examples}
output_examples <- bind_rows(
  tibble::tibble(
    ExampleType = "CV1/CV2",
    file_name = c("CV1_GY_Eta1_rep1.csv", "CV2_KW_Eta18_rep20.csv"),
    Meaning = c(
      "Acurácia preditiva por ambiente para CV1, trait GY, modelo Eta1, repetição 1.",
      "Acurácia preditiva por ambiente para CV2, trait KW, modelo Eta18, repetição 20."
    )
  ),
  tibble::tibble(
    ExampleType = "CV0/CV00",
    file_name = c("CV0_GY_CS11_WS_Eta1_rep1.csv", "CV00_KW_CS12_WW_Eta18_rep20.csv"),
    Meaning = c(
      "Acurácia preditiva por ambiente para CV0, trait GY, ambiente retirado CS11_WS, modelo Eta1, repetição 1.",
      "Acurácia preditiva por ambiente para CV00, trait KW, ambiente retirado CS12_WW, modelo Eta18, repetição 20."
    )
  )
)

write_csv(output_examples, file.path(analysis_tables_dir, "analysis_prediction_output_examples.csv"))
knitr::kable(output_examples, caption = "Exemplos de nomes de arquivos produzidos pelo fluxo de predição.", align = "c")
```


## 12. Nota sobre artefatos temporários do `BGLR`

No workflow atual de 18 modelos, os artefatos temporários de `saveAt` são escritos em `tempdir()` durante cada ajuste e removidos imediatamente após a coleta do runtime e das predições. Por isso, este módulo de execução inventaria apenas os CSVs finais armazenados em `output/results/`.

## 13. Nota final

Este arquivo fecha a camada de execução da etapa de predição preservando a consistência com o módulo reduzido de pré-processamento de 18 modelos documentado em `analysis_prediction_pt.Rmd` e com o contrato atual de CSVs usado pelos resumos posteriores.

## Navegação entre etapas

**Etapa anterior:** [Predição — Parte I](analysis_prediction_pt.html)  
**Próxima etapa:** [Visualização](visualization_pt.html)

