---
title: "Análises de predição I - setup, modelos e desenho de CV"
author:
  - Costa, W. G.^[Weverton Gomes da Costa, Pós-Doutorando, Departamento de Estatística - Universidade Federal de Viçosa, wevertonufv@gmail.com]
date: "`r Sys.Date()`"
site: workflowr::wflow_site
url: https://wevertongomescosta.github.io/Integrating-nir-genomic-kernel/
output:
  workflowr::wflow_html:
    toc: true
    toc_depth: 3
    toc_float: true
    code_download: true
editor_options:
  chunk_output_type: console
github-repo: WevertonGomesCosta/Integrating-nir-genomic-kernel
---

**Language / Idioma:** [English](analysis_prediction_01_setup_models_cv.html) | [Português](analysis_prediction_01_setup_models_cv_pt.html)

**Navegação do módulo / Module navigation:** [Visão geral da predição](analysis_prediction_pt.html) | [Parte II: execução da predição e saídas](analysis_prediction_02_runprediction_outputs_pt.html)

## 1. Introdução

Este arquivo é o primeiro submódulo didático da etapa de predição. O objetivo aqui é preparar o leitor antes da etapa de execução computacionalmente mais cara.

Neste submódulo, o foco está em três perguntas:

1. quais objetos entram na etapa de predição;
2. quais modelos reduzidos são comparados;
3. como os cenários de validação cruzada são definidos conceitualmente.

Ao separar setup, especificação dos modelos e desenho do CV da etapa de execução, o tutorial fica mais fácil de acompanhar e manter.

## 2. Pacotes e opções

Este chunk reinicia a sessão de R para uma execução limpa, evita notação científica nas saídas impressas e carrega os pacotes que serão usados depois em modelagem Bayesiana, manipulação de dados e execução paralela.

```{r setup}
rm(list = ls())
options(scipen = 999)

library(BGLR)
library(dplyr)
library(readr)
library(stringr)
library(foreach)
library(doParallel)
library(parallel)
```

## 3. Entradas geradas pelos scripts anteriores

Este chunk lê todas as matrizes e kernels produzidos na etapa anterior de harmonização para que as análises preditivas partam dos artefatos já salvos, em vez de reconstruí-los.

```{r load-inputs, include=FALSE}
Pheno <- readRDS("output/Matrizes/Pheno.rds")

ZG   <- readRDS("output/Matrizes/ZG.rds")
ZP   <- readRDS("output/Matrizes/ZP.rds")
ZE   <- readRDS("output/Matrizes/ZE.rds")
ZW   <- readRDS("output/Matrizes/ZW.rds")

ZGZE <- readRDS("output/Matrizes/ZGZE.rds")
ZPZE <- readRDS("output/Matrizes/ZPZE.rds")
ZGZW <- readRDS("output/Matrizes/ZGZW.rds")
ZPZW <- readRDS("output/Matrizes/ZPZW.rds")

GGK  <- readRDS("output/Matrizes/GGK.rds")
PGK  <- readRDS("output/Matrizes/PGK.rds")
GAK  <- readRDS("output/Matrizes/GAK.rds")
PAK  <- readRDS("output/Matrizes/PAK.rds")

GGKE <- readRDS("output/Matrizes/GGKE.rds")
PGKE <- readRDS("output/Matrizes/PGKE.rds")
GAKE <- readRDS("output/Matrizes/GAKE.rds")
PAKE <- readRDS("output/Matrizes/PAKE.rds")

GGKW <- readRDS("output/Matrizes/GGKW.rds")
PGKW <- readRDS("output/Matrizes/PGKW.rds")
GAKW <- readRDS("output/Matrizes/GAKW.rds")
PAKW <- readRDS("output/Matrizes/PAKW.rds")
```

Os arquivos atuais `matrizes.Rmd` e `matrizes.html` salvam as matrizes em nível de observação usando os seguintes nomes:

- `ZE` para a matriz de desenho categórica de ambiente;
- `ZGZE` e `ZPZE` para interações genômico-por-ambiente e fenômico-por-ambiente;
- `ZGZW` e `ZPZW` para interações genômico-por-clima e fenômico-por-clima.

Por essa razão, este submódulo de predição lê essas matrizes diretamente dos arquivos produzidos por `matrizes.Rmd`.

## 4. Configurações de MCMC e gerais

Este chunk define a configuração do MCMC, o número de repetições e o número de núcleos disponíveis, porque esses valores controlam tanto o custo computacional quanto a estabilidade posterior.

```{r mcmc-settings}
nIter <- 10000
burnIn <- 1000
thin <- 10
num_rep <- 20

n_cores <- max(1, parallel::detectCores() - 1)

nIter
burnIn
thin
num_rep
n_cores
```

## 5. Catálogo de modelos

Este chunk cria o catálogo dos 18 modelos reduzidos usados ao longo da etapa de predição, ligando cada identificador à respectiva especificação biológica e de kernel.

```{r model-catalog}
model_catalog <- data.frame(
  ModelNumber = 1:18,
  Model = sprintf("M%02d", 1:18),
  Description = c(
    "E + G + GE",
    "E + P + PE",
    "E + GGK + GGKE",
    "E + PGK + PGKE",
    "E + GAK + GAKE",
    "E + PAK + PAKE",
    "E + G + P + GE + PE",
    "E + GGK + PGK + GGKE + PGKE",
    "E + GAK + PAK + GAKE + PAKE",
    "E + W + G + GE + GW",
    "E + W + P + PE + PW",
    "E + W + G + P + GE + PE + GW + PW",
    "E + W + GGK + GGKE + GGKW",
    "E + W + PGK + PGKE + PGKW",
    "E + W + GGK + PGK + GGKE + PGKE + GGKW + PGKW",
    "E + W + GAK + GAKE + GAKW",
    "E + W + PAK + PAKE + PAKW",
    "E + W + GAK + PAK + GAKE + PAKE + GAKW + PAKW"
  ),
  stringsAsFactors = FALSE
)

model_catalog
```

## 6. Especificação dos modelos

Os próximos blocos traduzem cada modelo conceitual para uma especificação concreta de `ETA` no BGLR. Para deixar o tutorial mais legível, a lista de modelos foi dividida em grupos menores.

### 6.1 Inicializar o contêiner ETA

Este chunk cria a lista vazia que irá armazenar as 18 especificações dos modelos.

```{r eta-list-initialize}
Eta_list <- list()
```

### 6.2 Modelos 1 a 6: vias de fonte única com `E`

Esses são os modelos mais simples do catálogo reduzido. Cada um combina o efeito categórico de ambiente com um kernel principal e sua contraparte de interação.

```{r eta-list-models-1-6}
Eta_list[[1]]  <- list(list(X = model.matrix(~ Pheno$Env - 1), model = "BRR"),
                       list(K = ZG,   model = "RKHS"),
                       list(K = ZGZE, model = "RKHS"))

Eta_list[[2]]  <- list(list(X = model.matrix(~ Pheno$Env - 1), model = "BRR"),
                       list(K = ZP,   model = "RKHS"),
                       list(K = ZPZE, model = "RKHS"))

Eta_list[[3]]  <- list(list(X = model.matrix(~ Pheno$Env - 1), model = "BRR"),
                       list(K = GGK,  model = "RKHS"),
                       list(K = GGKE, model = "RKHS"))

Eta_list[[4]]  <- list(list(X = model.matrix(~ Pheno$Env - 1), model = "BRR"),
                       list(K = PGK,  model = "RKHS"),
                       list(K = PGKE, model = "RKHS"))

Eta_list[[5]]  <- list(list(X = model.matrix(~ Pheno$Env - 1), model = "BRR"),
                       list(K = GAK,  model = "RKHS"),
                       list(K = GAKE, model = "RKHS"))

Eta_list[[6]]  <- list(list(X = model.matrix(~ Pheno$Env - 1), model = "BRR"),
                       list(K = PAK,  model = "RKHS"),
                       list(K = PAKE, model = "RKHS"))
```

### 6.3 Modelos 7 a 9: vias integradas genômicas e fenômicas sem `W`

Este grupo combina duas fontes principais de informação ao mesmo tempo, ainda sem o kernel climático.

```{r eta-list-models-7-9}
Eta_list[[7]]  <- list(list(X = model.matrix(~ Pheno$Env - 1), model = "BRR"),
                       list(K = ZG,   model = "RKHS"),
                       list(K = ZP,   model = "RKHS"),
                       list(K = ZGZE, model = "RKHS"),
                       list(K = ZPZE, model = "RKHS"))

Eta_list[[8]]  <- list(list(X = model.matrix(~ Pheno$Env - 1), model = "BRR"),
                       list(K = GGK,  model = "RKHS"),
                       list(K = PGK,  model = "RKHS"),
                       list(K = GGKE, model = "RKHS"),
                       list(K = PGKE, model = "RKHS"))

Eta_list[[9]]  <- list(list(X = model.matrix(~ Pheno$Env - 1), model = "BRR"),
                       list(K = GAK,  model = "RKHS"),
                       list(K = PAK,  model = "RKHS"),
                       list(K = GAKE, model = "RKHS"),
                       list(K = PAKE, model = "RKHS"))
```

### 6.4 Modelos 10 a 12: vias lineares enriquecidas com clima

Este grupo introduz o kernel climático e suas interações com as estruturas lineares genômicas ou fenômicas.

```{r eta-list-models-10-12}
Eta_list[[10]] <- list(list(X = model.matrix(~ Pheno$Env - 1), model = "BRR"),
                       list(K = ZW,   model = "RKHS"),
                       list(K = ZG,   model = "RKHS"),
                       list(K = ZGZE, model = "RKHS"),
                       list(K = ZGZW, model = "RKHS"))

Eta_list[[11]] <- list(list(X = model.matrix(~ Pheno$Env - 1), model = "BRR"),
                       list(K = ZW,   model = "RKHS"),
                       list(K = ZP,   model = "RKHS"),
                       list(K = ZPZE, model = "RKHS"),
                       list(K = ZPZW, model = "RKHS"))

Eta_list[[12]] <- list(list(X = model.matrix(~ Pheno$Env - 1), model = "BRR"),
                       list(K = ZW,   model = "RKHS"),
                       list(K = ZG,   model = "RKHS"),
                       list(K = ZP,   model = "RKHS"),
                       list(K = ZGZE, model = "RKHS"),
                       list(K = ZPZE, model = "RKHS"),
                       list(K = ZGZW, model = "RKHS"),
                       list(K = ZPZW, model = "RKHS"))
```

### 6.5 Modelos 13 a 18: vias não lineares enriquecidas com clima

O grupo final reúne kernels Gaussianos e arc-cosine enriquecidos com informação derivada do clima.

```{r eta-list-models-13-18}
Eta_list[[13]] <- list(list(X = model.matrix(~ Pheno$Env - 1), model = "BRR"),
                       list(K = ZW,   model = "RKHS"),
                       list(K = GGK,  model = "RKHS"),
                       list(K = GGKE, model = "RKHS"),
                       list(K = GGKW, model = "RKHS"))

Eta_list[[14]] <- list(list(X = model.matrix(~ Pheno$Env - 1), model = "BRR"),
                       list(K = ZW,   model = "RKHS"),
                       list(K = PGK,  model = "RKHS"),
                       list(K = PGKE, model = "RKHS"),
                       list(K = PGKW, model = "RKHS"))

Eta_list[[15]] <- list(list(X = model.matrix(~ Pheno$Env - 1), model = "BRR"),
                       list(K = ZW,   model = "RKHS"),
                       list(K = GGK,  model = "RKHS"),
                       list(K = PGK,  model = "RKHS"),
                       list(K = GGKE, model = "RKHS"),
                       list(K = PGKE, model = "RKHS"),
                       list(K = GGKW, model = "RKHS"),
                       list(K = PGKW, model = "RKHS"))

Eta_list[[16]] <- list(list(X = model.matrix(~ Pheno$Env - 1), model = "BRR"),
                       list(K = ZW,   model = "RKHS"),
                       list(K = GAK,  model = "RKHS"),
                       list(K = GAKE, model = "RKHS"),
                       list(K = GAKW, model = "RKHS"))

Eta_list[[17]] <- list(list(X = model.matrix(~ Pheno$Env - 1), model = "BRR"),
                       list(K = ZW,   model = "RKHS"),
                       list(K = PAK,  model = "RKHS"),
                       list(K = PAKE, model = "RKHS"),
                       list(K = PAKW, model = "RKHS"))

Eta_list[[18]] <- list(list(X = model.matrix(~ Pheno$Env - 1), model = "BRR"),
                       list(K = ZW,   model = "RKHS"),
                       list(K = GAK,  model = "RKHS"),
                       list(K = PAK,  model = "RKHS"),
                       list(K = GAKE, model = "RKHS"),
                       list(K = PAKE, model = "RKHS"),
                       list(K = GAKW, model = "RKHS"),
                       list(K = PAKW, model = "RKHS"))
```

### 6.6 Checagem final de integridade da lista ETA

Este chunk final confirma que o número de objetos ETA coincide com o número de linhas do catálogo de modelos.

```{r eta-list-check}
stopifnot(length(Eta_list) == nrow(model_catalog))
length(Eta_list)
```

## 7. Desenho dos cenários de validação cruzada

Os próximos blocos ainda não executam a etapa cara de predição. Em vez disso, documentam a lógica de desenho dos quatro esquemas de validação usados mais adiante no submódulo de execução.

### 7.1 Tabela-resumo dos cenários de validação

Este chunk cria uma tabela compacta mostrando o que é mascarado e qual pergunta científica cada cenário tenta responder.

```{r cv-scenarios-table}
cv_scenarios <- data.frame(
  CV = c("CV1", "CV2", "CV0", "CV00"),
  WhatIsMasked = c(
    "Genótipos inteiros",
    "Células selecionadas de genótipo × ambiente",
    "Um ambiente por vez",
    "Genótipos dentro de um ambiente deixado de fora"
  ),
  MainQuestion = c(
    "O modelo consegue prever genótipos completamente novos?",
    "O modelo consegue prever um genótipo conhecido em um ambiente novo para esse genótipo?",
    "O modelo consegue prever todos os genótipos em um ambiente completamente novo?",
    "O modelo consegue prever novos genótipos dentro de um ambiente completamente novo?"
  ),
  stringsAsFactors = FALSE
)

cv_scenarios
```

### 7.2 Lógica operacional de CV1 e CV2

Este chunk resume a lógica de CV1 e CV2, destacando a diferença entre genótipos totalmente não observados e células genótipo-por-ambiente parcialmente não observadas.

```{r cv1-cv2-design}
cv12_design <- data.frame(
  Scenario = c("CV1", "CV2"),
  TrainingSet = c(
    "Todas as observações, exceto aquelas dos genótipos deixados de fora",
    "Todas as observações, exceto as células mascaradas selecionadas"
  ),
  EvaluationTarget = c(
    "Predições para genótipos não observados",
    "Predições para células mascaradas de genótipo × ambiente"
  ),
  stringsAsFactors = FALSE
)

cv12_design
```

### 7.3 Lógica operacional de CV0 e CV00

Este chunk resume a lógica de CV0 e CV00, destacando o papel do ambiente deixado de fora nos cenários de predição mais difíceis.

```{r cv0-cv00-design}
cvloo_design <- data.frame(
  Scenario = c("CV0", "CV00"),
  TrainingSet = c(
    "Todas as observações, exceto aquelas do ambiente deixado de fora",
    "Todas as observações, exceto os genótipos-alvo dentro do ambiente deixado de fora"
  ),
  EvaluationTarget = c(
    "Predições para todos os genótipos no ambiente deixado de fora",
    "Predições para novos genótipos no ambiente deixado de fora"
  ),
  stringsAsFactors = FALSE
)

cvloo_design
```

### 7.4 Padrões de nome de arquivo esperados a jusante

Este chunk registra a convenção de nomes usada mais adiante pela etapa de execução e por `visualization.Rmd`, para que o leitor consiga ligar as saídas computacionais aos resumos a jusante.

```{r filename-patterns}
prediction_file_patterns <- data.frame(
  Scenario = c("CV1", "CV2", "CV0", "CV00"),
  ExampleFile = c(
    "CV1_GY_M05_rep2_fold5.csv",
    "CV2_KW_M12_rep8_fold3.csv",
    "CV0_GY_CS11_WS_M10_rep1_fold1.csv",
    "CV00_KW_CS12_WW_M18_rep1_fold1.csv"
  ),
  stringsAsFactors = FALSE
)

prediction_file_patterns
```

## 8. Transição para o submódulo de execução

Neste ponto, o tutorial já definiu as entradas, o conjunto reduzido de modelos e a lógica conceitual dos esquemas de validação. O próximo submódulo, `analysis_prediction_02_runprediction_outputs_pt.Rmd`, concentra a etapa de execução computacionalmente mais cara e a organização dos arquivos de saída.
