---
title: "Análises de predição - execução e resultados"
author:
  - Costa, W. G.^[Weverton Gomes da Costa, Pós-Doutorando, Departamento de Estatística - Universidade Federal de Viçosa, wevertonufv@gmail.com]
date: "`r Sys.Date()`"
site: workflowr::wflow_site
url: https://wevertongomescosta.github.io/Integrating-nir-genomic-kernel/
output:
  workflowr::wflow_html:
    toc: true
    toc_depth: 3
    toc_float: true
    code_download: true
editor_options:
  chunk_output_type: console
github-repo: WevertonGomesCosta/Integrating-nir-genomic-kernel
---

**Language / Idioma:** [English](analysis_prediction_run_outputs.html) | [Português](analysis_prediction_run_outputs_pt.html)

**Navegação do módulo / Module navigation:** [Parte I: setup, modelos e desenho de CV](analysis_prediction_pt.html)

## 1. Introdução

Este submódulo documenta a camada de execução da predição para o catálogo reduzido de 18 modelos e organiza a leitura dos arquivos de resultado disponíveis em `output/results/`.

O contrato de execução usado aqui segue quatro regras operacionais:

- `CV1` e `CV2` são derivados do mesmo ajuste em cada fold;
- `CV0` e `CV00` são derivados do mesmo ajuste para cada ambiente deixado de fora em cada fold;
- a partição em folds é determinística para cada tarefa `MODEL × REP × TRAIT` e é reutilizada nos dois blocos de CV;
- os arquivos de resultado são organizados explicitamente por esquema de validação, ambiente quando aplicável, trait, repetição e fold, com o fold representado tanto na árvore de pastas quanto no nome do arquivo.

Os chunks pesados permanecem com `eval=FALSE` para documentar a etapa de ajuste sem rerodar os modelos Bayesianos durante a renderização deste documento.

## 2. Pacotes e caminhos do projeto

Este módulo usa objetos matriciais disponíveis a montante e arquivos de resultado já organizados no diretório `output/results/`. A lógica de caminhos abaixo usa o diretório de trabalho atual como raiz do projeto.


```{r setup}
rm(list = ls())
options(scipen = 999)

library(readr)
library(dplyr)
library(stringr)
library(knitr)
library(tidyr)

project_root <- normalizePath(getwd(), winslash = "/", mustWork = FALSE)

results_dir <- file.path(project_root, "output", "results")
analysis_tables_dir <- file.path(project_root, "output", "tables", "analysis_prediction")
bglr_runs_dir <- file.path(results_dir, "bglr_runs")
```


## 3. Recarregar os objetos de execução da Parte I

Esta seção reconstrói o ambiente de execução quando o arquivo é renderizado isoladamente. Ela segue o contrato do framework de predição e documenta exatamente o conjunto reduzido de 18 objetos ETA definido na Parte I.

```{r load-required-objects, eval=FALSE}
matrices_dir <- file.path(project_root, "output", "Matrizes")

required_matrix_files <- c(
  "Pheno.rds",
  "ZG.rds", "ZP.rds", "ZE.rds", "ZW.rds",
  "ZGZE.rds", "ZPZE.rds", "ZGZW.rds", "ZPZW.rds",
  "GGK.rds", "PGK.rds", "GAK.rds", "PAK.rds",
  "GGKE.rds", "PGKE.rds", "GAKE.rds", "PAKE.rds",
  "GGKW.rds", "PGKW.rds", "GAKW.rds", "PAKW.rds"
)

Pheno <- readRDS(file.path(matrices_dir, "Pheno.rds"))
ZG   <- readRDS(file.path(matrices_dir, "ZG.rds"))
ZP   <- readRDS(file.path(matrices_dir, "ZP.rds"))
ZE   <- readRDS(file.path(matrices_dir, "ZE.rds"))
ZW   <- readRDS(file.path(matrices_dir, "ZW.rds"))
ZGZE <- readRDS(file.path(matrices_dir, "ZGZE.rds"))
ZPZE <- readRDS(file.path(matrices_dir, "ZPZE.rds"))
ZGZW <- readRDS(file.path(matrices_dir, "ZGZW.rds"))
ZPZW <- readRDS(file.path(matrices_dir, "ZPZW.rds"))
GGK  <- readRDS(file.path(matrices_dir, "GGK.rds"))
PGK  <- readRDS(file.path(matrices_dir, "PGK.rds"))
GAK  <- readRDS(file.path(matrices_dir, "GAK.rds"))
PAK  <- readRDS(file.path(matrices_dir, "PAK.rds"))
GGKE <- readRDS(file.path(matrices_dir, "GGKE.rds"))
PGKE <- readRDS(file.path(matrices_dir, "PGKE.rds"))
GAKE <- readRDS(file.path(matrices_dir, "GAKE.rds"))
PAKE <- readRDS(file.path(matrices_dir, "PAKE.rds"))
GGKW <- readRDS(file.path(matrices_dir, "GGKW.rds"))
PGKW <- readRDS(file.path(matrices_dir, "PGKW.rds"))
GAKW <- readRDS(file.path(matrices_dir, "GAKW.rds"))
PAKW <- readRDS(file.path(matrices_dir, "PAKW.rds"))

Pedigree <- unique(Pheno$Pedigree)

traits_to_run <- c("GY", "KW")

nIter <- 5000
burnIn <- 1000
thin <- 10
num_rep <- 10
n_cores <- max(1L, parallel::detectCores() - 1L)

model_catalog <- data.frame(
  ModelNumber = 1:18,
  Model = paste0("M", 1:18),
  EtaName = paste0("Eta", 1:18),
  ShortDescription = c(
    "G + E",
    "P + E",
    "GGK + E",
    "PGK + E",
    "GAK + E",
    "PAK + E",
    "G+P + E",
    "GGK+PGK + E",
    "GAK+PAK + E",
    "G + W",
    "P + W",
    "G+P + W",
    "GGK + W",
    "PGK + W",
    "GGK+PGK + W",
    "GAK + W",
    "PAK + W",
    "GAK+PAK + W"
  ),
  Description = c(
    "E + G + GE",
    "E + P + PE",
    "E + GGK + GGKE",
    "E + PGK + PGKE",
    "E + GAK + GAKE",
    "E + PAK + PAKE",
    "E + G + P + GE + PE",
    "E + GGK + PGK + GGKE + PGKE",
    "E + GAK + PAK + GAKE + PAKE",
    "E + W + G + GE + GW",
    "E + W + P + PE + PW",
    "E + W + G + P + GE + PE + GW + PW",
    "E + W + GGK + GGKE + GGKW",
    "E + W + PGK + PGKE + PGKW",
    "E + W + GGK + PGK + GGKE + PGKE + GGKW + PGKW",
    "E + W + GAK + GAKE + GAKW",
    "E + W + PAK + PAKE + PAKW",
    "E + W + GAK + PAK + GAKE + PAKE + GAKW + PAKW"
  ),
  FullEffects = c(
    "E + G + GE",
    "E + P + PE",
    "E + GGK + GGKE",
    "E + PGK + PGKE",
    "E + GAK + GAKE",
    "E + PAK + PAKE",
    "E + G + P + GE + PE",
    "E + GGK + PGK + GGKE + PGKE",
    "E + GAK + PAK + GAKE + PAKE",
    "E + W + G + GE + GW",
    "E + W + P + PE + PW",
    "E + W + G + P + GE + PE + GW + PW",
    "E + W + GGK + GGKE + GGKW",
    "E + W + PGK + PGKE + PGKW",
    "E + W + GGK + PGK + GGKE + PGKE + GGKW + PGKW",
    "E + W + GAK + GAKE + GAKW",
    "E + W + PAK + PAKE + PAKW",
    "E + W + GAK + PAK + GAKE + PAKE + GAKW + PAKW"
  ),
  InterpretiveDescription = c(
    "Modelo genômico linear com ambiente e interação G × E",
    "Modelo fenômico linear com ambiente e interação P × E",
    "Modelo genômico Gaussiano com ambiente e interação GGK × E",
    "Modelo fenômico Gaussiano com ambiente e interação PGK × E",
    "Modelo genômico arccosine com ambiente e interação GAK × E",
    "Modelo fenômico arccosine com ambiente e interação PAK × E",
    "Modelo combinado linear com ambiente, GE e PE",
    "Modelo combinado Gaussiano com ambiente, GGKE e PGKE",
    "Modelo combinado arccosine com ambiente, GAKE e PAKE",
    "Modelo genômico linear com ambiente, clima, GE e GW",
    "Modelo fenômico linear com ambiente, clima, PE e PW",
    "Modelo combinado linear com ambiente, clima, GE, PE, GW e PW",
    "Modelo genômico Gaussiano com ambiente, clima, GGKE e GGKW",
    "Modelo fenômico Gaussiano com ambiente, clima, PGKE e PGKW",
    "Modelo combinado Gaussiano com ambiente, clima, GGKE, PGKE, GGKW e PGKW",
    "Modelo genômico arccosine com ambiente, clima, GAKE e GAKW",
    "Modelo fenômico arccosine com ambiente, clima, PAKE e PAKW",
    "Modelo combinado arccosine com ambiente, clima, GAKE, PAKE, GAKW e PAKW"
  ),
  stringsAsFactors = FALSE
)

# A coluna Model apresenta o rótulo usado nas tabelas e figuras do manuscrito
# (M1-M18), enquanto EtaName preserva o identificador computacional usado
# internamente nos nomes de arquivos e nas pastas de execução do BGLR
# (Eta1-Eta18).

env_design <- model.matrix(~ Pheno$Env - 1)

Eta_list <- vector("list", 18)
Eta_list[[1]]  <- list(list(X = env_design, model = "BRR"), list(K = ZG, model = "RKHS"), list(K = ZGZE, model = "RKHS"))
Eta_list[[2]]  <- list(list(X = env_design, model = "BRR"), list(K = ZP, model = "RKHS"), list(K = ZPZE, model = "RKHS"))
Eta_list[[3]]  <- list(list(X = env_design, model = "BRR"), list(K = GGK, model = "RKHS"), list(K = GGKE, model = "RKHS"))
Eta_list[[4]]  <- list(list(X = env_design, model = "BRR"), list(K = PGK, model = "RKHS"), list(K = PGKE, model = "RKHS"))
Eta_list[[5]]  <- list(list(X = env_design, model = "BRR"), list(K = GAK, model = "RKHS"), list(K = GAKE, model = "RKHS"))
Eta_list[[6]]  <- list(list(X = env_design, model = "BRR"), list(K = PAK, model = "RKHS"), list(K = PAKE, model = "RKHS"))
Eta_list[[7]]  <- list(list(X = env_design, model = "BRR"), list(K = ZG, model = "RKHS"), list(K = ZP, model = "RKHS"), list(K = ZGZE, model = "RKHS"), list(K = ZPZE, model = "RKHS"))
Eta_list[[8]]  <- list(list(X = env_design, model = "BRR"), list(K = GGK, model = "RKHS"), list(K = PGK, model = "RKHS"), list(K = GGKE, model = "RKHS"), list(K = PGKE, model = "RKHS"))
Eta_list[[9]]  <- list(list(X = env_design, model = "BRR"), list(K = GAK, model = "RKHS"), list(K = PAK, model = "RKHS"), list(K = GAKE, model = "RKHS"), list(K = PAKE, model = "RKHS"))
Eta_list[[10]] <- list(list(X = env_design, model = "BRR"), list(K = ZW, model = "RKHS"), list(K = ZG, model = "RKHS"), list(K = ZGZE, model = "RKHS"), list(K = ZGZW, model = "RKHS"))
Eta_list[[11]] <- list(list(X = env_design, model = "BRR"), list(K = ZW, model = "RKHS"), list(K = ZP, model = "RKHS"), list(K = ZPZE, model = "RKHS"), list(K = ZPZW, model = "RKHS"))
Eta_list[[12]] <- list(list(X = env_design, model = "BRR"), list(K = ZW, model = "RKHS"), list(K = ZG, model = "RKHS"), list(K = ZP, model = "RKHS"), list(K = ZGZE, model = "RKHS"), list(K = ZPZE, model = "RKHS"), list(K = ZGZW, model = "RKHS"), list(K = ZPZW, model = "RKHS"))
Eta_list[[13]] <- list(list(X = env_design, model = "BRR"), list(K = ZW, model = "RKHS"), list(K = GGK, model = "RKHS"), list(K = GGKE, model = "RKHS"), list(K = GGKW, model = "RKHS"))
Eta_list[[14]] <- list(list(X = env_design, model = "BRR"), list(K = ZW, model = "RKHS"), list(K = PGK, model = "RKHS"), list(K = PGKE, model = "RKHS"), list(K = PGKW, model = "RKHS"))
Eta_list[[15]] <- list(list(X = env_design, model = "BRR"), list(K = ZW, model = "RKHS"), list(K = GGK, model = "RKHS"), list(K = PGK, model = "RKHS"), list(K = GGKE, model = "RKHS"), list(K = PGKE, model = "RKHS"), list(K = GGKW, model = "RKHS"), list(K = PGKW, model = "RKHS"))
Eta_list[[16]] <- list(list(X = env_design, model = "BRR"), list(K = ZW, model = "RKHS"), list(K = GAK, model = "RKHS"), list(K = GAKE, model = "RKHS"), list(K = GAKW, model = "RKHS"))
Eta_list[[17]] <- list(list(X = env_design, model = "BRR"), list(K = ZW, model = "RKHS"), list(K = PAK, model = "RKHS"), list(K = PAKE, model = "RKHS"), list(K = PAKW, model = "RKHS"))
Eta_list[[18]] <- list(list(X = env_design, model = "BRR"), list(K = ZW, model = "RKHS"), list(K = GAK, model = "RKHS"), list(K = PAK, model = "RKHS"), list(K = GAKE, model = "RKHS"), list(K = PAKE, model = "RKHS"), list(K = GAKW, model = "RKHS"), list(K = PAKW, model = "RKHS"))

```


## 4. Definir o contrato de execução

Este bloco restaura os objetos operacionais usados pelo workflow atual: o conjunto fixo de ambientes leave-one-environment-out, o número de folds e a grade de tarefas `MODEL × REP × TRAIT` para o catálogo de 18 modelos. A lógica de ajuste e de resumo fica escrita diretamente dentro dos blocos de CV para manter o caminho de execução explícito.

```{r define-run-objects, eval=FALSE}
envs_leaveout <- c("CS11_WS", "CS11_WW", "CS12_WS", "CS12_WW")
envs_leaveout <- envs_leaveout[envs_leaveout %in% unique(Pheno$Env)]

num_fold <- 5L
n_hybrids <- length(Pedigree)
combos <- expand.grid(
  MODEL = seq_along(Eta_list),
  REP = seq_len(num_rep),
  TRAIT = traits_to_run,
  stringsAsFactors = FALSE
)
```

## 5. Backend paralelo

O backend abaixo espelha o fluxo original: um worker recebe uma combinação de modelo, repetição e trait.

```{r start-parallel-backend, eval=FALSE}
useCores <- max(1L, n_cores)
cl <- parallel::makeCluster(useCores)
doParallel::registerDoParallel(cl)

parallel::clusterEvalQ(cl, {
    library(dplyr)
  library(plyr)
  NULL
})

cat("Rodando em ", useCores, " núcleos.")
```


## 6. Análises preditivas para CV1 e CV2

Este bloco documenta a validação baseada em genótipos para o workflow de 18 modelos. O mapa determinístico de folds, o ajuste do BGLR e o resumo por ambiente ficam escritos diretamente dentro do laço para manter cada etapa explícita. O padrão documentado considera um ajuste por fold e a separação das predições em `CV1` (genótipos deixados de fora) e `CV2` (genótipos de treinamento sob o mesmo ajuste). Nesse padrão, os resultados finais e os artefatos de ajuste do BGLR seguem uma hierarquia rep/fold.

```{r run-predictions-cv12, eval=FALSE}
foreach(i = seq_len(nrow(combos)),
        .packages = c("BGLR", "dplyr", "plyr")) %dopar% {
  MODEL <- combos$MODEL[i]
  rep_num <- combos$REP[i]
  TRAIT <- as.character(combos$TRAIT[i])

  pheno <- data.frame(Pheno)

  trait_id <- match(TRAIT, trait_reference_order)

  seed_value <- as.integer(100000L * MODEL + 100L * rep_num + trait_id)
  set.seed(seed_value)
  obs_per_fold <- ceiling(length(Pedigree) / num_fold)
  folds <- sample(rep(seq_len(num_fold), each = obs_per_fold, length.out = length(Pedigree)))

  folds_df <- data.frame(Pedigree = Pedigree, fold = folds, stringsAsFactors = FALSE)

  for (fold_num in seq_len(num_fold)) {
    rep_label <- sprintf("rep%02d", rep_num)
    fold_label <- sprintf("fold%02d", fold_num)

    cv1_dir <- file.path(results_dir, "CV1", TRAIT, rep_label, fold_label)
    cv2_dir <- file.path(results_dir, "CV2", TRAIT, rep_label, fold_label)
    dir.create(cv1_dir, recursive = TRUE, showWarnings = FALSE)
    dir.create(cv2_dir, recursive = TRUE, showWarnings = FALSE)

    cv1_file <- file.path(cv1_dir, paste0("CV1_", TRAIT, "_Eta", MODEL, "_", rep_label, "_", fold_label, ".csv"))
    cv2_file <- file.path(cv2_dir, paste0("CV2_", TRAIT, "_Eta", MODEL, "_", rep_label, "_", fold_label, ".csv"))

    train_geno <- folds_df$Pedigree[folds_df$fold != fold_num]

    yield <- pheno
    yield$Y2 <- NA
    yield$Y2[yield$Pedigree %in% train_geno] <- yield[[TRAIT]][yield$Pedigree %in% train_geno]

    run_dir <- file.path(bglr_runs_dir, "CV1", TRAIT, rep_label, fold_label, paste0("Eta", MODEL))
    dir.create(run_dir, recursive = TRUE, showWarnings = FALSE)

    save_prefix_full <- file.path(run_dir, paste0("CV1_", TRAIT, "_Eta", MODEL, "_", rep_label, "_", fold_label, "_"))

    y_t <- as.numeric(yield$Y2)
    start_time <- Sys.time()
    fit <- BGLR(y = y_t, ETA = Eta_list[[MODEL]], nIter = nIter, burnIn = burnIn, thin = thin, saveAt = save_prefix_full)
    end_time <- Sys.time()
    runtime_full <- as.numeric(difftime(end_time, start_time, units = "secs"))

    yield$yhat <- fit$yHat
    rm(fit)
    gc()

    df_test <- yield[!yield$Pedigree %in% train_geno, ]
    df_train <- yield[yield$Pedigree %in% train_geno, ]

    tmp1 <- df_test %>%
      dplyr::group_by(Env) %>%
      dplyr::summarize(cor = cor(.data[[TRAIT]], yhat, use = "complete.obs"), .groups = "drop") %>%
      as.data.frame()

    tmp2 <- df_train %>%
      dplyr::group_by(Env) %>%
      dplyr::summarize(cor = cor(.data[[TRAIT]], yhat, use = "complete.obs"), .groups = "drop") %>%
      as.data.frame()

    tmp1$Runtime_sec <- runtime_full
    tmp2$Runtime_sec <- runtime_full
    tmp1$Fold <- fold_label
    tmp2$Fold <- fold_label

    write.csv(tmp1, file = cv1_file, row.names = FALSE)
    write.csv(tmp2, file = cv2_file, row.names = FALSE)
  }

  NULL
}
```
## 7. Análises preditivas para CV0 e CV00

Este bloco documenta a validação leave-one-environment-out para o mesmo workflow de 18 modelos. Para cada tarefa, o mapa determinístico de folds segue a mesma regra usada em `CV1/CV2`, com um ajuste documentado para cada combinação `env_leave × fold`. As predições são organizadas em `CV0` (genótipos de treinamento sob a máscara do ambiente) e `CV00` (genótipos deixados de fora sob a mesma máscara). Assim como no bloco baseado em genótipos, os resultados seguem uma hierarquia rep/fold, e os artefatos do BGLR são associados às pastas persistentes correspondentes.

```{r run-predictions-cv0-cv00, eval=FALSE}
foreach(i = seq_len(nrow(combos)),
        .packages = c("BGLR", "dplyr", "plyr")) %dopar% {
  MODEL <- combos$MODEL[i]
  rep_num <- combos$REP[i]
  TRAIT <- as.character(combos$TRAIT[i])

  pheno <- data.frame(Pheno)

  trait_id <- match(TRAIT, trait_reference_order)

  seed_value <- as.integer(100000L * MODEL + 100L * rep_num + trait_id)
  set.seed(seed_value)
  obs_per_fold <- ceiling(length(Pedigree) / num_fold)
  folds <- sample(rep(seq_len(num_fold), each = obs_per_fold, length.out = length(Pedigree)))

  folds_df <- data.frame(Pedigree = Pedigree, fold = folds, stringsAsFactors = FALSE)

  for (fold_num in seq_len(num_fold)) {
    train_geno <- folds_df$Pedigree[folds_df$fold != fold_num]
    rep_label <- sprintf("rep%02d", rep_num)
    fold_label <- sprintf("fold%02d", fold_num)

    for (env_idx in seq_along(envs_leaveout)) {
      env_name <- envs_leaveout[env_idx]

      cv00_dir <- file.path(results_dir, "CV00", env_name, TRAIT, rep_label, fold_label)
      cv0_dir <- file.path(results_dir, "CV0", env_name, TRAIT, rep_label, fold_label)
      dir.create(cv00_dir, recursive = TRUE, showWarnings = FALSE)
      dir.create(cv0_dir, recursive = TRUE, showWarnings = FALSE)

      cv00_file <- file.path(cv00_dir, paste0("CV00_", TRAIT, "_", env_name, "_Eta", MODEL, "_", rep_label, "_", fold_label, ".csv"))
      cv0_file <- file.path(cv0_dir, paste0("CV0_", TRAIT, "_", env_name, "_Eta", MODEL, "_", rep_label, "_", fold_label, ".csv"))

      yield2 <- pheno
      yield2$Y2 <- NA
      yield2$Y2[yield2$Pedigree %in% train_geno] <- yield2[[TRAIT]][yield2$Pedigree %in% train_geno]
      yield2$Y2[yield2$Env == env_name] <- NA

      run_dir <- file.path(bglr_runs_dir, "CV0", env_name, TRAIT, rep_label, fold_label, paste0("Eta", MODEL))
      dir.create(run_dir, recursive = TRUE, showWarnings = FALSE)

      save_prefix_env <- file.path(run_dir, paste0("CV0_", env_name, "_", TRAIT, "_Eta", MODEL, "_", rep_label, "_", fold_label, "_"))

      y_t <- as.numeric(yield2$Y2)
      start_time <- Sys.time()
      fit <- BGLR(y = y_t, ETA = Eta_list[[MODEL]], nIter = nIter, burnIn = burnIn, thin = thin, saveAt = save_prefix_env)
      end_time <- Sys.time()
      runtime_env <- as.numeric(difftime(end_time, start_time, units = "secs"))

      yield2$yhat <- fit$yHat
      rm(fit)
      gc()

      df_test2 <- yield2[!yield2$Pedigree %in% train_geno & yield2$Env == env_name, , drop = FALSE]
      df_train2 <- yield2[yield2$Pedigree %in% train_geno & yield2$Env == env_name, , drop = FALSE]

      tmp00 <- df_test2 %>%
        dplyr::group_by(Env) %>%
        dplyr::summarize(cor = cor(.data[[TRAIT]], yhat, use = "complete.obs"), .groups = "drop") %>%
        as.data.frame()

      tmp0 <- df_train2 %>%
        dplyr::group_by(Env) %>%
        dplyr::summarize(cor = cor(.data[[TRAIT]], yhat, use = "complete.obs"), .groups = "drop") %>%
        as.data.frame()

      tmp00$Runtime_sec <- runtime_env
      tmp0$Runtime_sec <- runtime_env
      tmp00$Fold <- fold_label
      tmp0$Fold <- fold_label

      write.csv(tmp00, file = cv00_file, row.names = FALSE)
      write.csv(tmp0, file = cv0_file, row.names = FALSE)
    }
  }

  NULL
}
```
## 8. Encerramento do backend paralelo

```{r stop-parallel-backend, eval=FALSE}
stopCluster(cl)
foreach::registerDoSEQ()
```


## 9. Inventário dos arquivos de predição disponíveis

Os inventários abaixo resumem os arquivos CSV disponíveis usando o contrato atual de nomenclatura com 18 modelos adotado nesta versão.

```{r prediction-output-inventory}
prediction_files <- list.files(results_dir, pattern = "\\.csv$", full.names = TRUE, recursive = TRUE)
results_root <- normalizePath(results_dir, winslash = "/", mustWork = FALSE)

cv12_files <- prediction_files[
  stringr::str_detect(basename(prediction_files), "^CV[12]_")
]

cvloo_files <- prediction_files[
  stringr::str_detect(basename(prediction_files), "^CV0{1,2}_")
]

inventory_cv12 <- data.frame()

for (current_file in cv12_files) {
  current_norm <- normalizePath(current_file, winslash = "/", mustWork = FALSE)
  rel_path <- substring(current_norm, nchar(results_root) + 2)
  path_parts <- strsplit(rel_path, "/", fixed = TRUE)[[1]]
  current_name <- basename(current_file)
  current_name_no_ext <- sub("\\.csv$", "", current_name)
  current_parts <- strsplit(current_name_no_ext, "_")[[1]]

  inventory_cv12 <- dplyr::bind_rows(
    inventory_cv12,
    data.frame(
      relative_path = rel_path,
      file_name = current_name,
      CV = current_parts[1],
      Trait = path_parts[2],
      Rep = path_parts[3],
      Fold = path_parts[4],
      EtaName = current_parts[3],
      Model = stringr::str_replace(current_parts[3], "Eta", "M"),
      stringsAsFactors = FALSE
    )
  )
}

inventory_cvloo <- data.frame()

for (current_file in cvloo_files) {
  current_norm <- normalizePath(current_file, winslash = "/", mustWork = FALSE)
  rel_path <- substring(current_norm, nchar(results_root) + 2)
  path_parts <- strsplit(rel_path, "/", fixed = TRUE)[[1]]
  current_name <- basename(current_file)
  current_name_no_ext <- sub("\\.csv$", "", current_name)
  current_parts <- strsplit(current_name_no_ext, "_")[[1]]

  inventory_cvloo <- dplyr::bind_rows(
    inventory_cvloo,
    data.frame(
      relative_path = rel_path,
      file_name = current_name,
      CV = current_parts[1],
      Env_leave = path_parts[2],
      Trait = path_parts[3],
      Rep = path_parts[4],
      Fold = path_parts[5],
      EtaName = current_parts[length(current_parts) - 2],
      Model = stringr::str_replace(current_parts[length(current_parts) - 2], "Eta", "M"),
      stringsAsFactors = FALSE
    )
  )
}
```
## 10. Contagens de arquivos por esquema de validação e trait

```{r prediction-output-counts}
combined_inventory <- bind_rows(
  inventory_cv12 %>% mutate(Env_leave = NA_character_),
  inventory_cvloo
)

counts_by_cv <- combined_inventory %>%
  count(CV, name = "n_files") %>%
  arrange(CV)

counts_by_trait <- combined_inventory %>%
  count(CV, Trait, name = "n_files") %>%
  arrange(CV, Trait)

knitr::kable(
  counts_by_cv,
  caption = "Número de arquivos de predição por esquema de validação.",
  align = "cc"
)
```


## 11. Exemplos do padrão de caminhos dos resultados

```{r prediction-output-examples}
output_examples <- bind_rows(
  tibble::tibble(
    ExampleType = "CV1/CV2",
    relative_path = c(
      "CV1/GY/rep01/fold01/CV1_GY_Eta1_rep01_fold01.csv",
      "CV2/KW/rep10/fold05/CV2_KW_Eta18_rep10_fold05.csv"
    ),
    bglr_example = c(
      "bglr_runs/CV1/GY/rep01/fold01/Eta1/CV1_GY_Eta1_rep01_fold01_GxE_RKHS_varU.dat",
      "bglr_runs/CV2/KW/rep10/fold05/Eta18/CV2_KW_Eta18_rep10_fold05_PAKW_RKHS_varU.dat"
    ),
    Meaning = c(
      "Acurácia preditiva para CV1, trait GY, modelo M1 (EtaName Eta1), repetição 1, fold 1.",
      "Acurácia preditiva para CV2, trait KW, modelo M18 (EtaName Eta18), repetição 10, fold 5."
    )
  ),
  tibble::tibble(
    ExampleType = "CV0/CV00",
    relative_path = c(
      "CV0/CS11_WS/GY/rep01/fold01/CV0_GY_CS11_WS_Eta1_rep01_fold01.csv",
      "CV00/CS12_WW/KW/rep10/fold02/CV00_KW_CS12_WW_Eta18_rep10_fold02.csv"
    ),
    bglr_example = c(
      "bglr_runs/CV0/CS11_WS/GY/rep01/fold01/Eta1/CV0_CS11_WS_GY_Eta1_rep01_fold01_GxW_RKHS_varU.dat",
      "bglr_runs/CV00/CS12_WW/KW/rep10/fold02/Eta18/CV00_CS12_WW_KW_Eta18_rep10_fold02_PAKW_RKHS_varU.dat"
    ),
    Meaning = c(
      "Acurácia preditiva para CV0, trait GY, ambiente retirado CS11_WS, modelo M1 (EtaName Eta1), repetição 1, fold 1.",
      "Acurácia preditiva para CV00, trait KW, ambiente retirado CS12_WW, modelo M18 (EtaName Eta18), repetição 10, fold 2."
    )
  )
)

knitr::kable(output_examples, caption = "Exemplos de arquivos de resultado armazenados no layout atual por repetição e fold, juntamente com os prefixes específicos de cenário usados nos artefatos persistentes do BGLR.", align = "c")
```
## 12. Nota sobre artefatos temporários do `BGLR`

No workflow atual de 18 modelos, os artefatos persistentes de `saveAt` ficam associados a `output/results/bglr_runs/` e podem ser consultados em análises futuras de convergência. Por isso, este módulo documenta tanto os resultados finais armazenados em `output/results/` quanto os caminhos hierárquicos que localizam as pastas correspondentes de execução do BGLR.

## 13. Nota final

Este arquivo fecha a documentação da camada de execução da etapa de predição, preservando a consistência com o módulo reduzido de pré-processamento de 18 modelos e com o contrato atual de resultados usado pelos resumos posteriores.

## Navegação entre etapas

**Etapa anterior:** [Predição — Parte I](analysis_prediction_pt.html)  
**Próxima etapa:** [Visualização](visualization_pt.html)

