---
title: "Análises de predição - execução e saídas"
author:
  - Costa, W. G.^[Weverton Gomes da Costa, Pós-Doutorando, Departamento de Estatística - Universidade Federal de Viçosa, wevertonufv@gmail.com]
date: "`r Sys.Date()`"
site: workflowr::wflow_site
url: https://wevertongomescosta.github.io/Integrating-nir-genomic-kernel/
output:
  workflowr::wflow_html:
    toc: true
    toc_depth: 3
    toc_float: true
    code_download: true
editor_options:
  chunk_output_type: console
github-repo: WevertonGomesCosta/Integrating-nir-genomic-kernel
---

**Language / Idioma:** [English](analysis_prediction_run_outputs.html) | [Português](analysis_prediction_run_outputs_pt.html)

**Navegação do módulo / Module navigation:** [Parte I: setup, modelos e desenho de CV](analysis_prediction_pt.html)

> **Nota operacional:** Nesta versão em português, a etapa pesada de predição permanece documentada, mas a renderização depende das saídas já geradas pela versão em inglês. Os blocos de execução custosa ficam desativados e as tabelas leves são carregadas a partir de `output/tables/analysis_prediction/`.

## 1. Introdução

Este segundo submódulo concentra a parte operacional da etapa de predição. O objetivo aqui é documentar como os jobs são organizados, onde as saídas são gravadas e como essas saídas são preparadas para os resumos consumidos mais adiante por `visualization.Rmd` e `visualization.html`.

O fluxo é dividido em duas camadas:

- uma **camada de execução pesada**, que ajusta os 18 modelos em `CV1`, `CV2`, `CV0` e `CV00`;
- uma **camada leve de revisão das saídas**, que inventaria os arquivos já produzidos e resume sua estrutura.

Na versão em português, a camada pesada continua documentada, mas não é rerodada durante a renderização.

## 2. Pacotes e caminhos do projeto

Este chunk carrega apenas os pacotes necessários para a revisão leve das saídas de predição e padroniza os caminhos usados adiante no arquivo. O objetivo é tornar o documento robusto quando renderizado tanto a partir da raiz do projeto quanto da pasta `analysis/`.

```{r setup}
rm(list = ls())
options(scipen = 999)

library(readr)
library(dplyr)
library(stringr)
library(knitr)

project_root <- getwd()

if (!dir.exists(file.path(project_root, "output")) &&
    dir.exists(file.path(project_root, "..", "output"))) {
  project_root <- normalizePath(file.path(project_root, ".."))
}

if (!dir.exists(file.path(project_root, "output"))) {
  stop("Não foi possível localizar a pasta 'output/'. Renderize este arquivo a partir da raiz do projeto ou de analysis/.")
}

results_dir <- file.path(project_root, "output", "results")
bglr_runs_dir <- file.path(results_dir, "bglr_runs")
analysis_tables_dir <- file.path(project_root, "output", "tables", "analysis_prediction")

dir.create(analysis_tables_dir, recursive = TRUE, showWarnings = FALSE)
```

## 3. Preparar as pastas de saída usadas pelo fluxo de predição

Este chunk mostra o primeiro passo operacional da etapa de predição: criar as pastas onde os CSVs brutos e os artefatos auxiliares do `BGLR` são salvos. Como esse bloco pertence à camada pesada de execução, ele permanece desativado no tutorial em português.

```{r prepare-output-folders, eval=FALSE}
dir.create("output/results", recursive = TRUE, showWarnings = FALSE)
dir.create(file.path("output", "results", "bglr_runs"), recursive = TRUE, showWarnings = FALSE)
dir.create(file.path("output", "tables", "analysis_prediction"), recursive = TRUE, showWarnings = FALSE)
```

## 4. Definir os objetos que controlam a execução

Este chunk define os traços, os ambientes e os pedigrees usados pelos laços de execução. Ele permanece desativado porque pertence à camada pesada e depende diretamente dos objetos preparados nas etapas anteriores do pipeline.

```{r define-run-objects, eval=FALSE}
traits_to_run <- c("GY", "KW")
env_levels <- unique(Pheno$Env)
pedigrees <- unique(Pheno$Pedigree)
```

## 5. Iniciar o backend paralelo

Este chunk documenta o backend paralelo usado por `foreach`. O cluster é iniciado, registrado e configurado para que cada worker possa ajustar modelos de forma independente. No tutorial em português, esse bloco permanece desativado.

```{r start-parallel-backend, eval=FALSE}
cl <- parallel::makeCluster(n_cores)
doParallel::registerDoParallel(cl)

on.exit({
  try(parallel::stopCluster(cl), silent = TRUE)
  foreach::registerDoSEQ()
}, add = TRUE)

parallel::clusterEvalQ(cl, {
  library(BGLR)
  NULL
})
```

## 6. Executar as análises preditivas para CV1 e CV2

Este chunk contém o bloco operacional usado para `CV1` e `CV2`. Ele cria os folds de genótipos, mascara as observações apropriadas, ajusta os 18 modelos em paralelo e grava um CSV por objeto de resultado. O bloco permanece desativado porque é o núcleo computacional da etapa de predição.

```{r run-predictions-cv12, eval=FALSE}
for (trait_name in traits_to_run) {

  y_full <- Pheno[[trait_name]]

  set.seed(123)

  for (rep_id in 1:num_rep) {

    fold_id <- sample(rep(1:5, length.out = length(pedigrees)))
    fold_map <- data.frame(Pedigree = pedigrees, Fold = fold_id, stringsAsFactors = FALSE)

    for (fold in 1:5) {

      pedigrees_in_fold <- fold_map$Pedigree[fold_map$Fold == fold]

      # CV1
      y_cv1 <- y_full
      y_cv1[Pheno$Pedigree %in% pedigrees_in_fold] <- NA

      cv1_results <- foreach(
        m = 1:18,
        .packages = c("BGLR"),
        .export = c("Pheno", "Eta_list", "model_catalog", "y_cv1", "y_full", "env_levels",
                    "pedigrees_in_fold", "nIter", "burnIn", "thin", "trait_name", "rep_id", "fold")
      ) %dopar% {
        model_label <- model_catalog$Model[m]

        run_dir <- file.path(
          "output", "results", "bglr_runs",
          "CV1", trait_name, model_label,
          paste0("rep", rep_id),
          paste0("fold", fold)
        )

        dir.create(run_dir, recursive = TRUE, showWarnings = FALSE)

        existing_files <- list.files(run_dir, full.names = TRUE, all.files = TRUE, no.. = TRUE)
        if (length(existing_files) > 0) {
          unlink(existing_files, recursive = TRUE, force = TRUE)
        }

        save_prefix <- file.path(
          run_dir,
          paste0("CV1_", trait_name, "_", model_label, "_rep", rep_id, "_fold", fold, "_")
        )

        fit_cv1 <- BGLR(
          y = y_cv1,
          ETA = Eta_list[[m]],
          nIter = nIter,
          burnIn = burnIn,
          thin = thin,
          saveAt = save_prefix,
          verbose = FALSE
        )

        pred_cv1 <- fit_cv1$yHat

        out_cv1 <- data.frame(
          ObsID = Pheno$ObsID,
          Pedigree = Pheno$Pedigree,
          Env = Pheno$Env,
          observed = y_full,
          predicted = pred_cv1,
          cor = NA_real_,
          stringsAsFactors = FALSE
        )

        for (env_now in env_levels) {
          idx_env <- which(out_cv1$Env == env_now & out_cv1$Pedigree %in% pedigrees_in_fold)

          if (length(idx_env) > 1) {
            out_cv1$cor[idx_env] <- cor(
              out_cv1$observed[idx_env],
              out_cv1$predicted[idx_env],
              use = "complete.obs"
            )
          }
        }

        list(model_number = m, model_label = model_label, result_table = out_cv1)
      }

      for (k in seq_along(cv1_results)) {
        model_label <- cv1_results[[k]]$model_label
        out_cv1 <- cv1_results[[k]]$result_table

        write.csv(
          out_cv1,
          file = paste0(
            "output/results/CV1_",
            trait_name,
            "_", model_label,
            "_rep", rep_id,
            "_fold", fold,
            ".csv"
          ),
          row.names = FALSE
        )
      }

      # CV2
      y_cv2 <- y_full

      for (ped_now in pedigrees_in_fold) {
        idx_ped <- which(Pheno$Pedigree == ped_now)
        envs_ped <- unique(Pheno$Env[idx_ped])

        if (length(envs_ped) > 1) {
          env_to_mask <- sample(envs_ped, size = floor(length(envs_ped) / 2))
          idx_mask <- which(Pheno$Pedigree == ped_now & Pheno$Env %in% env_to_mask)
          y_cv2[idx_mask] <- NA
        }
      }

      cv2_results <- foreach(
        m = 1:18,
        .packages = c("BGLR"),
        .export = c("Pheno", "Eta_list", "model_catalog", "y_cv2", "y_full", "env_levels",
                    "nIter", "burnIn", "thin", "trait_name", "rep_id", "fold")
      ) %dopar% {
        model_label <- model_catalog$Model[m]

        run_dir <- file.path(
          "output", "results", "bglr_runs",
          "CV2", trait_name, model_label,
          paste0("rep", rep_id),
          paste0("fold", fold)
        )

        dir.create(run_dir, recursive = TRUE, showWarnings = FALSE)

        existing_files <- list.files(run_dir, full.names = TRUE, all.files = TRUE, no.. = TRUE)
        if (length(existing_files) > 0) {
          unlink(existing_files, recursive = TRUE, force = TRUE)
        }

        save_prefix <- file.path(
          run_dir,
          paste0("CV2_", trait_name, "_", model_label, "_rep", rep_id, "_fold", fold, "_")
        )

        fit_cv2 <- BGLR(
          y = y_cv2,
          ETA = Eta_list[[m]],
          nIter = nIter,
          burnIn = burnIn,
          thin = thin,
          saveAt = save_prefix,
          verbose = FALSE
        )

        pred_cv2 <- fit_cv2$yHat

        out_cv2 <- data.frame(
          ObsID = Pheno$ObsID,
          Pedigree = Pheno$Pedigree,
          Env = Pheno$Env,
          observed = y_full,
          predicted = pred_cv2,
          cor = NA_real_,
          stringsAsFactors = FALSE
        )

        idx_na <- which(is.na(y_cv2))

        for (env_now in env_levels) {
          idx_env <- which(out_cv2$Env == env_now)
          idx_eval <- intersect(idx_env, idx_na)

          if (length(idx_eval) > 1) {
            out_cv2$cor[idx_eval] <- cor(
              out_cv2$observed[idx_eval],
              out_cv2$predicted[idx_eval],
              use = "complete.obs"
            )
          }
        }

        list(model_number = m, model_label = model_label, result_table = out_cv2)
      }

      for (k in seq_along(cv2_results)) {
        model_label <- cv2_results[[k]]$model_label
        out_cv2 <- cv2_results[[k]]$result_table

        write.csv(
          out_cv2,
          file = paste0(
            "output/results/CV2_",
            trait_name,
            "_", model_label,
            "_rep", rep_id,
            "_fold", fold,
            ".csv"
          ),
          row.names = FALSE
        )
      }
    }
  }
}
```

## 7. Executar as análises preditivas para CV0 e CV00

Este chunk documenta o bloco operacional dos cenários leave-one-environment-out. A lógica é parecida com a do chunk anterior, mas agora a estratégia de mascaramento é definida no nível do ambiente. O bloco continua desativado na versão tutorial em português.

```{r run-predictions-cv0-cv00, eval=FALSE}
for (trait_name in traits_to_run) {

  y_full <- Pheno[[trait_name]]

  for (env_leave in env_levels) {

    env_parts <- strsplit(env_leave, "_")[[1]]

    # CV0
    y_cv0 <- y_full
    idx_env_leave <- which(Pheno$Env == env_leave)
    y_cv0[idx_env_leave] <- NA

    cv0_results <- foreach(
      m = 1:18,
      .packages = c("BGLR"),
      .export = c("Pheno", "Eta_list", "model_catalog", "y_cv0", "y_full", "idx_env_leave",
                  "nIter", "burnIn", "thin", "trait_name", "env_leave")
    ) %dopar% {
      model_label <- model_catalog$Model[m]

      run_dir <- file.path(
        "output", "results", "bglr_runs",
        "CV0", trait_name, model_label,
        "rep1", "fold1", env_leave
      )

      dir.create(run_dir, recursive = TRUE, showWarnings = FALSE)

      existing_files <- list.files(run_dir, full.names = TRUE, all.files = TRUE, no.. = TRUE)
      if (length(existing_files) > 0) {
        unlink(existing_files, recursive = TRUE, force = TRUE)
      }

      save_prefix <- file.path(
        run_dir,
        paste0("CV0_", trait_name, "_", model_label, "_rep1_fold1_", env_leave, "_")
      )

      fit_cv0 <- BGLR(
        y = y_cv0,
        ETA = Eta_list[[m]],
        nIter = nIter,
        burnIn = burnIn,
        thin = thin,
        saveAt = save_prefix,
        verbose = FALSE
      )

      pred_cv0 <- fit_cv0$yHat
      cor_cv0 <- cor(y_full[idx_env_leave], pred_cv0[idx_env_leave], use = "complete.obs")

      out_cv0 <- data.frame(
        ObsID = Pheno$ObsID[idx_env_leave],
        Pedigree = Pheno$Pedigree[idx_env_leave],
        Env = Pheno$Env[idx_env_leave],
        observed = y_full[idx_env_leave],
        predicted = pred_cv0[idx_env_leave],
        cor = cor_cv0,
        stringsAsFactors = FALSE
      )

      list(model_number = m, model_label = model_label, result_table = out_cv0)
    }

    for (k in seq_along(cv0_results)) {
      model_label <- cv0_results[[k]]$model_label
      out_cv0 <- cv0_results[[k]]$result_table

      write.csv(
        out_cv0,
        file = paste0(
          "output/results/CV0_",
          trait_name,
          "_", env_parts[1], "_", env_parts[2],
          "_", model_label,
          "_rep1_fold1.csv"
        ),
        row.names = FALSE
      )
    }

    # CV00
    pedigrees_test <- unique(Pheno$Pedigree[Pheno$Env == env_leave])
    pedigrees_train <- unique(Pheno$Pedigree[Pheno$Env != env_leave])
    pedigrees_new <- setdiff(pedigrees_test, pedigrees_train)

    idx_cv00 <- which(Pheno$Env == env_leave & Pheno$Pedigree %in% pedigrees_new)

    if (length(idx_cv00) > 1) {

      y_cv00 <- y_full
      y_cv00[idx_cv00] <- NA

      cv00_results <- foreach(
        m = 1:18,
        .packages = c("BGLR"),
        .export = c("Pheno", "Eta_list", "model_catalog", "y_cv00", "y_full", "idx_cv00",
                    "nIter", "burnIn", "thin", "trait_name", "env_leave")
      ) %dopar% {
        model_label <- model_catalog$Model[m]

        run_dir <- file.path(
          "output", "results", "bglr_runs",
          "CV00", trait_name, model_label,
          "rep1", "fold1", env_leave
        )

        dir.create(run_dir, recursive = TRUE, showWarnings = FALSE)

        existing_files <- list.files(run_dir, full.names = TRUE, all.files = TRUE, no.. = TRUE)
        if (length(existing_files) > 0) {
          unlink(existing_files, recursive = TRUE, force = TRUE)
        }

        save_prefix <- file.path(
          run_dir,
          paste0("CV00_", trait_name, "_", model_label, "_rep1_fold1_", env_leave, "_")
        )

        fit_cv00 <- BGLR(
          y = y_cv00,
          ETA = Eta_list[[m]],
          nIter = nIter,
          burnIn = burnIn,
          thin = thin,
          saveAt = save_prefix,
          verbose = FALSE
        )

        pred_cv00 <- fit_cv00$yHat
        cor_cv00 <- cor(y_full[idx_cv00], pred_cv00[idx_cv00], use = "complete.obs")

        out_cv00 <- data.frame(
          ObsID = Pheno$ObsID[idx_cv00],
          Pedigree = Pheno$Pedigree[idx_cv00],
          Env = Pheno$Env[idx_cv00],
          observed = y_full[idx_cv00],
          predicted = pred_cv00[idx_cv00],
          cor = cor_cv00,
          stringsAsFactors = FALSE
        )

        list(model_number = m, model_label = model_label, result_table = out_cv00)
      }

      for (k in seq_along(cv00_results)) {
        model_label <- cv00_results[[k]]$model_label
        out_cv00 <- cv00_results[[k]]$result_table

        write.csv(
          out_cv00,
          file = paste0(
            "output/results/CV00_",
            trait_name,
            "_", env_parts[1], "_", env_parts[2],
            "_", model_label,
            "_rep1_fold1.csv"
          ),
          row.names = FALSE
        )
      }
    }
  }
}
```

## 8. Carregar silenciosamente os metadados já gerados pela versão em inglês

Este chunk carrega, de forma oculta, os metadados leves produzidos pela versão em inglês. Dessa forma, a versão em português consegue exibir tabelas e exemplos sem rerodar a execução pesada nem reconstruir do zero o inventário de arquivos.

```{r load-generated-output-metadata, include=FALSE}
inventory_cv12_file <- file.path(analysis_tables_dir, "analysis_prediction_inventory_cv12.csv")
inventory_cvloo_file <- file.path(analysis_tables_dir, "analysis_prediction_inventory_cvloo.csv")
counts_by_cv_file <- file.path(analysis_tables_dir, "analysis_prediction_counts_by_cv.csv")
counts_by_trait_file <- file.path(analysis_tables_dir, "analysis_prediction_counts_by_trait.csv")
output_examples_file <- file.path(analysis_tables_dir, "analysis_prediction_output_examples.csv")
bglr_inventory_file <- file.path(analysis_tables_dir, "analysis_prediction_bglr_run_inventory.csv")

required_files <- c(
  inventory_cv12_file,
  inventory_cvloo_file,
  counts_by_cv_file,
  counts_by_trait_file,
  output_examples_file,
  bglr_inventory_file
)

if (!all(file.exists(required_files))) {
  stop("Os metadados de saída de analysis_prediction ainda não foram encontrados. Gere primeiro os arquivos correspondentes na versão em inglês deste submódulo.")
}

inventory_cv12 <- read_csv(inventory_cv12_file, show_col_types = FALSE)
inventory_cvloo <- read_csv(inventory_cvloo_file, show_col_types = FALSE)
counts_by_cv <- read_csv(counts_by_cv_file, show_col_types = FALSE)
counts_by_trait <- read_csv(counts_by_trait_file, show_col_types = FALSE)
output_examples <- read_csv(output_examples_file, show_col_types = FALSE)
bglr_inventory <- read_csv(bglr_inventory_file, show_col_types = FALSE)
```

## 9. Inventário dos arquivos de saída da predição

Na versão em inglês, este chunk cria as tabelas leves que resumem os arquivos de predição já produzidos. Na versão em português, ele permanece documentado, mas não é rerodado; em vez disso, os dados são carregados silenciosamente a partir dos metadados gerados pelo EN.

```{r prediction-output-inventory, eval=FALSE}
prediction_files <- character(0)

if (dir.exists(results_dir)) {
  prediction_files <- list.files(results_dir, pattern = "\\.csv$", full.names = TRUE)
}

inventory_cv12 <- data.frame()
inventory_cvloo <- data.frame()

if (length(prediction_files) > 0) {
  for (current_file in prediction_files) {
    current_name <- basename(current_file)
    current_name_no_ext <- sub("\\.csv$", "", current_name)
    current_parts <- strsplit(current_name_no_ext, "_")[[1]]

    if (length(current_parts) == 5 && current_parts[1] %in% c("CV1", "CV2")) {
      inventory_cv12 <- bind_rows(
        inventory_cv12,
        data.frame(
          file_name = current_name,
          CV = current_parts[1],
          Trait = current_parts[2],
          Model = current_parts[3],
          Rep = current_parts[4],
          Fold = current_parts[5],
          stringsAsFactors = FALSE
        )
      )
    }

    if (length(current_parts) == 6 && current_parts[1] %in% c("CV0", "CV00")) {
      inventory_cvloo <- bind_rows(
        inventory_cvloo,
        data.frame(
          file_name = current_name,
          CV = current_parts[1],
          Trait = current_parts[2],
          Env_leave = paste(current_parts[3], current_parts[4], sep = "_"),
          Model = current_parts[5],
          RepFold = current_parts[6],
          stringsAsFactors = FALSE
        )
      )
    }
  }
}

write_csv(inventory_cv12, file.path(analysis_tables_dir, "analysis_prediction_inventory_cv12.csv"))
write_csv(inventory_cvloo, file.path(analysis_tables_dir, "analysis_prediction_inventory_cvloo.csv"))
```

Este chunk exibe uma prévia curta do inventário já gerado pela versão em inglês, o que ajuda o tutorial em português a permanecer funcional sem repetir o mesmo trabalho.

```{r show-prediction-output-inventory}
if (nrow(inventory_cv12) > 0) {
  knitr::kable(
    head(inventory_cv12, 10),
    caption = "Pré-visualização do inventário dos arquivos de predição de CV1 e CV2.",
    align = "c"
  )
} else {
  cat("Os arquivos de inventário de CV1 e CV2 ainda não estão disponíveis.\n")
}
```

## 10. Contagens de arquivos por esquema de validação e por traço

Na versão em inglês, este chunk resume o número de arquivos já disponíveis por cenário de validação e por traço. Na versão em português, ele continua documentado, mas os resultados são carregados a partir dos metadados gerados pelo EN.

```{r prediction-output-counts, eval=FALSE}
counts_by_cv <- data.frame()
counts_by_trait <- data.frame()

if (nrow(inventory_cv12) > 0 || nrow(inventory_cvloo) > 0) {
  combined_inventory <- bind_rows(
    inventory_cv12 %>% mutate(Env_leave = NA_character_),
    inventory_cvloo %>% mutate(Fold = NA_character_)
  )

  counts_by_cv <- combined_inventory %>%
    count(CV, name = "n_files") %>%
    arrange(CV)

  counts_by_trait <- combined_inventory %>%
    count(CV, Trait, name = "n_files") %>%
    arrange(CV, Trait)
}

write_csv(counts_by_cv, file.path(analysis_tables_dir, "analysis_prediction_counts_by_cv.csv"))
write_csv(counts_by_trait, file.path(analysis_tables_dir, "analysis_prediction_counts_by_trait.csv"))
```

Este chunk exibe as contagens já produzidas pela versão em inglês e serve como uma checagem operacional rápida antes da etapa posterior de visualização.

```{r show-prediction-output-counts}
if (nrow(counts_by_cv) > 0) {
  knitr::kable(
    counts_by_cv,
    caption = "Número de arquivos de predição por esquema de validação.",
    align = "cc"
  )
} else {
  cat("As contagens dos arquivos de predição por esquema de validação ainda não estão disponíveis.\n")
}
```

## 11. Exemplos do padrão de nomes de saída

Na versão em inglês, este chunk organiza alguns exemplos concretos de nomes de arquivos e seu significado. Na versão em português, os exemplos são carregados diretamente dos metadados já produzidos pelo EN.

```{r prediction-output-examples, eval=FALSE}
output_examples <- data.frame()

if (nrow(inventory_cv12) > 0) {
  output_examples <- bind_rows(
    output_examples,
    inventory_cv12 %>%
      mutate(ExampleType = "CV1/CV2") %>%
      select(ExampleType, everything()) %>%
      head(5)
  )
}

if (nrow(inventory_cvloo) > 0) {
  output_examples <- bind_rows(
    output_examples,
    inventory_cvloo %>%
      mutate(ExampleType = "CV0/CV00") %>%
      select(ExampleType, everything()) %>%
      head(5)
  )
}

write_csv(output_examples, file.path(analysis_tables_dir, "analysis_prediction_output_examples.csv"))
```

Este chunk mostra os exemplos já gerados pela versão em inglês, o que torna mais fácil inspecionar em português a convenção de nomes dos arquivos sem repetir a etapa de inventário.

```{r show-prediction-output-examples}
if (nrow(output_examples) > 0) {
  knitr::kable(
    output_examples,
    caption = "Exemplos de nomes de arquivos produzidos pelo fluxo de predição.",
    align = "c"
  )
} else {
  cat("Os exemplos de arquivos de saída ainda não estão disponíveis.\n")
}
```

## 12. Resumo das pastas auxiliares do `BGLR`

Na versão em inglês, este chunk resume a estrutura de diretórios criada por `saveAt` em `output/results/bglr_runs/`. Na versão em português, ele permanece documentado, mas a tabela exibida é carregada a partir dos metadados gerados anteriormente pelo EN.

```{r bglr-run-folder-summary, eval=FALSE}
bglr_inventory <- data.frame()

if (dir.exists(bglr_runs_dir)) {
  bglr_files <- list.files(bglr_runs_dir, recursive = TRUE, full.names = TRUE)

  if (length(bglr_files) > 0) {
    for (current_file in bglr_files) {
      relative_path <- gsub(
        paste0("^", normalizePath(bglr_runs_dir, winslash = "/"), "/?"),
        "",
        normalizePath(current_file, winslash = "/")
      )

      path_parts <- strsplit(relative_path, "/")[[1]]

      current_cv <- ifelse(length(path_parts) >= 1, path_parts[1], NA)
      current_trait <- ifelse(length(path_parts) >= 2, path_parts[2], NA)
      current_model <- ifelse(length(path_parts) >= 3, path_parts[3], NA)

      bglr_inventory <- bind_rows(
        bglr_inventory,
        data.frame(
          relative_path = relative_path,
          CV = current_cv,
          Trait = current_trait,
          Model = current_model,
          file_name = basename(current_file),
          stringsAsFactors = FALSE
        )
      )
    }
  }
}

write_csv(bglr_inventory, file.path(analysis_tables_dir, "analysis_prediction_bglr_run_inventory.csv"))
```

Este chunk exibe uma prévia compacta das pastas auxiliares já registradas pela versão em inglês. O objetivo é ajudar o leitor a inspecionar a organização das saídas de `saveAt` sem reescanear a árvore de diretórios.

```{r show-bglr-run-folder-summary}
if (nrow(bglr_inventory) > 0) {
  bglr_summary <- bglr_inventory %>%
    count(CV, Trait, Model, name = "n_files") %>%
    arrange(CV, Trait, Model)

  knitr::kable(
    head(bglr_summary, 12),
    caption = "Pré-visualização das pastas auxiliares de execução do BGLR.",
    align = "c"
  )
} else {
  cat("As informações sobre as pastas auxiliares do BGLR ainda não estão disponíveis.\n")
}
```

## 13. Nota final

Este submódulo fecha a etapa de predição ao documentar tanto os blocos de execução pesada quanto a estrutura dos arquivos que alimentam a próxima etapa do pipeline. Os resumos a jusante, as médias ponderadas, as tabelas finais do manuscrito e as figuras são gerados depois por `visualization.Rmd` e `visualization.html`.
