---
title: "Tutorial: Aquisição e Processamento de Dados Climáticos (NASA POWER)"
author:
  - Costa, W. G.^[Weverton Gomes da Costa, Postdoctoral Researcher, Department of Statistics - Universidade Federal de Viçosa, wevertonufv@gmail.com]
date: "`r Sys.Date()`"
site: workflowr::wflow_site
url: https://wevertongomescosta.github.io/Integrating-nir-genomic-kernel/
output:
  workflowr::wflow_html:
    toc: true
    toc_depth: 3
    toc_float: true
    code_download: yes
editor_options:
  chunk_output_type: console
github-repo: WevertonGomesCosta/Integrating-nir-genomic-kernel
---

**Language / Idioma:** [English](climate_data.html) | [Português](climate_data_pt.html)

```{r setup, include=FALSE}
knitr::opts_chunk$set(
  echo = TRUE,
  warning = FALSE,
  message = FALSE,
  out.width = "100%"
)
```

## 1. Introdução

Este tutorial apresenta o fluxo de trabalho usado para obter e processar dados meteorológicos diários para os experimentos com milho conduzidos em College Station, Texas, durante as safras de 2011 e 2012.

O objetivo deste script não é apenas baixar registros meteorológicos diários, mas converter essas séries temporais em um conjunto conciso e biologicamente interpretável de **covariáveis derivadas do clima**. Essas covariáveis resumem as principais condições meteorológicas de cada safra e são usadas posteriormente para construir o **kernel climático (`W`)** no pipeline final de predição.

No conjunto reduzido de 18 modelos usado no projeto, o kernel climático aparece nos modelos **M10-M18**. Nesses modelos, `W` é usado para testar se a similaridade derivada do clima adiciona informação útil além do efeito categórico de ambiente (`E`) e dos kernels genômico (`G`) e fenômico (`P`). Portanto, `W` deve ser interpretado como uma fonte complementar de informação meteorológica, e **não** como substituto de `E`.

Em termos práticos, o fluxo tem quatro objetivos:

1. recuperar dados meteorológicos diários da base NASA POWER;
2. organizar os dados brutos em uma tabela reprodutível;
3. inspecionar visualmente as principais diferenças climáticas entre os anos;
4. derivar descritores climáticos anuais e diários que depois serão usados na construção do kernel climático.

**Local de estudo:** College Station, Texas, EUA  
**Janela da safra:** 1º de maio a 30 de setembro  
**Anos de estudo:** 2011 e 2012

## 2. Ambiente em R

Antes de iniciar a análise, carregamos os pacotes necessários para obtenção dos dados, manipulação, visualização e montagem de figuras multipainel.

Cada pacote tem um papel claro no fluxo:

- `nasapower`: conecta o R à base NASA POWER;
- `tidyverse`: apoia manipulação de dados e gráficos;
- `lubridate`: simplifica conversão de datas e operações baseadas em calendário;
- `patchwork`: combina figuras do `ggplot2` em painéis prontos para publicação;
- `ggthemes`: fornece as escalas do Google Docs usadas para padronizar cores;
- `kableExtra`: melhora a apresentação de tabelas HTML no tutorial.

Também criamos o diretório de saída no início do script para evitar erros ao salvar figuras e tabelas nas etapas seguintes.

```{r packages}
# Descomente se a instalação for necessária
# install.packages(c("nasapower", "tidyverse", "lubridate", "patchwork", "ggthemes", "kableExtra"))

library(nasapower)
library(tidyverse)
library(lubridate)
library(patchwork)
library(ggthemes)
library(kableExtra)

if (!dir.exists("output")) dir.create("output")
if (!dir.exists("output/climate_results")) dir.create("output/climate_results", recursive = TRUE)
```

## 3. Parâmetros da consulta

Nesta seção definimos as entradas básicas da consulta à NASA POWER. Essas entradas determinam **onde**, **quando** e **quais variáveis climáticas** serão recuperadas.

As coordenadas geográficas identificam o local experimental. As datas inicial e final definem a janela da safra a ser analisada. O vetor `params` lista as variáveis climáticas diárias necessárias para os resumos posteriores, como precipitação, temperatura, umidade relativa, radiação solar e velocidade do vento.

Essas variáveis foram escolhidas porque permitem derivar descritores com interpretação agronômica direta, como precipitação acumulada, graus-dia, estresse térmico e déficit de pressão de vapor.

```{r parameters}
# Coordenadas do local experimental (College Station, TX)
coords_texas <- c(lon = -96.3344, lat = 30.6282)

# Intervalos da safra
start_date_2011 <- "2011-05-01"
end_date_2011   <- "2011-09-30"

start_date_2012 <- "2012-05-01"
end_date_2012   <- "2012-09-30"

# Variáveis da NASA POWER
# PRECTOTCORR      = Precipitação total corrigida (mm/dia)
# T2M_MAX, T2M_MIN = Temperatura máxima e mínima do ar a 2 m (°C)
# RH2M             = Umidade relativa a 2 m (%)
# ALLSKY_SFC_SW_DWN= Radiação solar de onda curta sob todas as condições de céu (MJ m^-2 dia^-1)
# WS2M             = Velocidade do vento a 2 m (m/s)
params <- c(
  "PRECTOTCORR",
  "T2M_MAX",
  "T2M_MIN",
  "RH2M",
  "ALLSKY_SFC_SW_DWN",
  "WS2M"
)
```

## 4. Recuperação dos dados na NASA POWER

Esta seção realiza o download dos dados climáticos diários da NASA POWER.

Executamos uma consulta para cada safra. Isso mantém o fluxo transparente e facilita confirmar que cada ano experimental foi recuperado corretamente. Após a obtenção, as duas tabelas anuais são reunidas em um único objeto para as etapas seguintes.

### 4.1 Baixar os dados diários de cada ano

O código abaixo envia duas requisições independentes ao serviço NASA POWER, uma para 2011 e outra para 2012. Um identificador `year` é adicionado imediatamente após a obtenção para que a origem de cada registro permaneça explícita em todo o fluxo.

```{r get_data, eval=FALSE}
data_tx_2011 <- get_power(
  community = "AG",
  lonlat = coords_texas,
  pars = params,
  dates = c(start_date_2011, end_date_2011),
  temporal_api = "DAILY"
) %>%
  mutate(year = 2011)

data_tx_2012 <- get_power(
  community = "AG",
  lonlat = coords_texas,
  pars = params,
  dates = c(start_date_2012, end_date_2012),
  temporal_api = "DAILY"
) %>%
  mutate(year = 2012)
```

```{r load_downloaded_data_pt, include=FALSE}
raw_file <- "output/climate_results/texas_climate_data_raw.csv"
if (!file.exists(raw_file)) {
  stop("O arquivo 'output/climate_results/texas_climate_data_raw.csv' não foi encontrado. Execute primeiro a versão em inglês de climate_data.Rmd.")
}
texas_climate_data <- read.csv(raw_file, stringsAsFactors = FALSE)
texas_climate_data$date <- lubridate::ymd(texas_climate_data$date)
texas_climate_data$year <- factor(texas_climate_data$year, levels = c(2011, 2012))
```

### 4.2 Reunir, formatar e salvar a base bruta

Depois que as duas tabelas anuais estão disponíveis, elas são unidas em um único conjunto de dados e a coluna de data é convertida para o formato apropriado do R. Essa etapa é essencial porque a data original retorna como string numérica, e as visualizações posteriores dependem de um objeto de data válido.

Também salvamos o conjunto bruto diário como CSV. Isso é importante para reprodutibilidade, porque preserva a versão exata dos dados usados na análise.

```{r get_data2, eval=FALSE}
texas_climate_data <- bind_rows(data_tx_2011, data_tx_2012) %>%
  mutate(
    date = ymd(YYYYMMDD),
    year = factor(year, levels = c(2011, 2012))
  )

write.csv(
  texas_climate_data,
  "output/climate_results/texas_climate_data_raw.csv",
  row.names = FALSE
)
```

```{r daily-preview-table}
daily_preview_table <- texas_climate_data %>%
  dplyr::select(date, year, PRECTOTCORR, T2M_MAX, T2M_MIN, RH2M, ALLSKY_SFC_SW_DWN, WS2M) %>%
  slice(1:10) %>%
  mutate(
    PRECTOTCORR = round(PRECTOTCORR, 2),
    T2M_MAX = round(T2M_MAX, 2),
    T2M_MIN = round(T2M_MIN, 2),
    RH2M = round(RH2M, 1),
    ALLSKY_SFC_SW_DWN = round(ALLSKY_SFC_SW_DWN, 2),
    WS2M = round(WS2M, 2)
  ) %>%
  rename(
    Data = date,
    Ano = year,
    `Precipitação` = PRECTOTCORR,
    `Tmax` = T2M_MAX,
    `Tmin` = T2M_MIN,
    `Umidade relativa` = RH2M,
    `Radiação solar` = ALLSKY_SFC_SW_DWN,
    `Velocidade do vento` = WS2M
  )

knitr::kable(
  daily_preview_table,
  align = "c",
  caption = "Tabela 1. Amostra dos registros meteorológicos diários obtidos da NASA POWER para os ensaios do Texas."
) %>%
  kableExtra::kable_styling(
    full_width = FALSE,
    bootstrap_options = c("striped", "hover", "condensed", "responsive"),
    position = "center",
    font_size = 13
  ) %>%
  kableExtra::row_spec(0, bold = TRUE)
```

## 5. Análise exploratória e geração de figuras

Antes de resumir os dados em covariáveis derivadas do clima, é boa prática inspecionar visualmente as séries diárias. Essa etapa cumpre dois papéis.

Primeiro, ajuda a verificar se os dados baixados são coerentes e livres de problemas estruturais evidentes. Segundo, ajuda a interpretar o contraste climático entre os anos em estudo, o que é importante para a discussão biológica dos experimentos.

### 5.1 Preparar rótulos compartilhados para as figuras

Para manter as figuras consistentes, definimos os rótulos dos meses apenas uma vez. Isso evita misturar formatos diferentes ao longo do script e torna as comparações mais fáceis de ler.

```{r figure_settings}
month_levels <- 5:9
month_labels <- c("Mai", "Jun", "Jul", "Ago", "Set")

month_breaks <- as.Date(c(
  "2011-05-01", "2011-06-01", "2011-07-01", "2011-08-01", "2011-09-01",
  "2012-05-01", "2012-06-01", "2012-07-01", "2012-08-01", "2012-09-01"
))

month_break_labels <- c(
  "Mai", "Jun", "Jul", "Ago", "Set",
  "Mai", "Jun", "Jul", "Ago", "Set"
)

daily_data_with_parts <- texas_climate_data %>%
  mutate(
    Year = factor(year(date), levels = c(2011, 2012)),
    Month = factor(month(date), levels = month_levels, labels = month_labels),
    Day_of_month = factor(mday(date))
  )
```

### 5.2 Visão geral da precipitação diária

```{r plot_precipitation_overview, fig.width=10, fig.height=5.8, fig.align="center", fig.cap="Figura 1. Precipitação diária ao longo das safras de milho de 2011 e 2012 em College Station, Texas. As barras representam a precipitação diária corrigida obtida da NASA POWER."}
p_precip_daily <- ggplot(
  texas_climate_data,
  aes(x = date, y = PRECTOTCORR, fill = year)
) +
  geom_col(alpha = 0.85, show.legend = FALSE) +
  facet_wrap(~ year, scales = "free_x") +
  labs(
    title = "Precipitação diária",
    subtitle = "College Station, Texas, EUA, 2011-2012",
    x = "Mês",
    y = expression("Precipitação (" * mm ~ day^{-1} * ")"),
    caption = "As barras representam a precipitação total diária corrigida obtida da NASA POWER."
  ) +
  scale_x_date(breaks = month_breaks, labels = month_break_labels) +
  ggthemes::scale_fill_gdocs(limits = c("2011", "2012"), guide = guide_legend(title.position = "top", nrow = 1, byrow = TRUE)) +
  theme_bw(base_size = 11)

p_precip_daily
```

### 5.3 Precipitação diária por mês e dia do mês

```{r plot_precipitation_grouped, fig.width=12, fig.height=6.4, fig.align="center", fig.cap="Figura 2. Precipitação diária organizada por dia do mês dentro de cada painel mensal para facilitar a comparação entre anos durante a safra."}
p1 <- ggplot(daily_data_with_parts, aes(x = Day_of_month, y = PRECTOTCORR, fill = Year)) +
  geom_col(position = position_dodge(width = 0.85), alpha = 0.85, width = 0.8) +
  facet_wrap(~ Month, scales = "free_x", ncol = 5) +
  labs(
    title = "Precipitação diária por mês e ano",
    subtitle = "Agrupada por dia do mês em cada painel mensal",
    x = "Dia do mês",
    y = expression("Precipitação (" * mm ~ day^{-1} * ")"),
    fill = "Ano",
    caption = "Esta organização facilita a comparação intraestacional dos padrões de chuva entre anos."
  ) +
  scale_x_discrete(breaks = c("1", "5", "10", "15", "20", "25", "30", "31")) +
  ggthemes::scale_fill_gdocs(limits = c("2011", "2012"), guide = guide_legend(title.position = "top", nrow = 1, byrow = TRUE)) +
  theme_bw(base_size = 11)

p1
```

### 5.4 Totais mensais de precipitação

```{r plot_monthly_precipitation, fig.width=8.5, fig.height=5.4, fig.align="center", fig.cap="Figura 3. Totais mensais de precipitação durante as safras de milho de 2011 e 2012 em College Station, Texas."}
monthly_precip <- texas_climate_data %>%
  mutate(
    year = factor(year(date), levels = c(2011, 2012)),
    month = factor(month(date), levels = month_levels, labels = month_labels)
  ) %>%
  group_by(year, month) %>%
  summarise(total_precipitation = sum(PRECTOTCORR, na.rm = TRUE), .groups = "drop")

p2 <- ggplot(monthly_precip, aes(x = month, y = total_precipitation, fill = year)) +
  geom_col(position = position_dodge(width = 0.8), width = 0.7, alpha = 0.9) +
  labs(
    title = "Totais mensais de precipitação",
    subtitle = "Comparação entre as safras de 2011 e 2012",
    x = "Mês",
    y = "Precipitação total (mm)",
    fill = "Ano",
    caption = "As barras representam a precipitação acumulada dentro de cada mês da safra."
  ) +
  ggthemes::scale_fill_gdocs(limits = c("2011", "2012"), guide = guide_legend(title.position = "top", nrow = 1, byrow = TRUE)) +
  theme_bw(base_size = 11)

p2
```

### 5.5 Temperatura diária do ar

```{r plot_temperature, fig.width=10, fig.height=6, fig.align="center", fig.cap="Figura 4. Temperatura diária mínima, média e máxima do ar durante as safras de milho de 2011 e 2012. As linhas tracejadas indicam tendências LOESS usadas apenas para auxiliar a interpretação visual."}
temperature_data <- texas_climate_data %>%
  mutate(T2M_MEAN = (T2M_MAX + T2M_MIN) / 2) %>%
  pivot_longer(
    cols = c(T2M_MIN, T2M_MEAN, T2M_MAX),
    names_to = "Temperature_metric",
    values_to = "Temperature"
  ) %>%
  mutate(
    Temperature_metric = factor(
      Temperature_metric,
      levels = c("T2M_MIN", "T2M_MEAN", "T2M_MAX"),
      labels = c("Mínima", "Média", "Máxima")
    )
  )

p3 <- ggplot(temperature_data, aes(x = date, y = Temperature, color = Temperature_metric)) +
  geom_line(linewidth = 0.55, alpha = 0.85) +
  geom_smooth(aes(group = Temperature_metric), method = "loess", se = FALSE, linetype = "dashed", color = "black", linewidth = 0.5, show.legend = FALSE) +
  facet_wrap(~ year, scales = "free_x") +
  labs(
    title = "Temperatura diária do ar",
    subtitle = "Valores mínimo, médio e máximo; linhas tracejadas indicam tendências LOESS",
    x = "Mês",
    y = expression("Temperatura do ar (" * degree * "C)"),
    color = "Métrica de temperatura",
    caption = "As curvas LOESS tracejadas são incluídas apenas para resumir as trajetórias sazonais."
  ) +
  scale_x_date(breaks = month_breaks, labels = month_break_labels) +
  scale_color_manual(values = c("Mínima" = "#4285F4", "Média" = "#F4B400", "Máxima" = "#DB4437")) +
  theme_bw(base_size = 11)

p3
```

### 5.6 Figura combinada principal

```{r combined_main_plot, fig.width=12, fig.height=10, fig.align="center", fig.cap="Figura 5. Resumo multipainel dos principais contrastes climáticos entre os anos, incluindo precipitação diária por mês, totais mensais de precipitação e perfis diários de temperatura do ar."}
main_layout <- "
AA
BC
"

combined_plot <- patchwork::wrap_plots(A = p1, B = p2, C = p3, design = main_layout) +
  patchwork::plot_annotation(
    tag_levels = "A",
    title = "Principais contrastes climáticos entre safras"
  )

print(combined_plot)
```

### 5.7 Variáveis climáticas diárias adicionais

```{r additional_plots, fig.width=12, fig.height=10, fig.align="center", fig.cap="Figura 6. Variáveis climáticas diárias adicionais monitoradas durante as safras de milho, incluindo radiação solar, velocidade do vento e umidade relativa."}
p4 <- ggplot(texas_climate_data, aes(x = date, y = ALLSKY_SFC_SW_DWN, color = "Radiação solar")) +
  geom_line(alpha = 0.85, linewidth = 0.55, show.legend = FALSE) +
  geom_smooth(method = "loess", se = FALSE, linetype = "dashed", color = "black", linewidth = 0.5) +
  facet_wrap(~ year, scales = "free_x") +
  labs(title = "Radiação solar diária de onda curta", subtitle = "A linha tracejada indica a tendência LOESS", x = "Mês", y = expression("Radiação solar de onda curta (" * MJ ~ m^{-2} ~ day^{-1} * ")"), caption = "Radiação solar diária incidente durante a safra.") +
  scale_x_date(breaks = month_breaks, labels = month_break_labels) + theme_bw(base_size = 11)

p5 <- ggplot(texas_climate_data, aes(x = date, y = WS2M, color = "Velocidade do vento")) +
  geom_line(alpha = 0.85, linewidth = 0.55, show.legend = FALSE) +
  geom_smooth(method = "loess", se = FALSE, linetype = "dashed", color = "black", linewidth = 0.5) +
  facet_wrap(~ year, scales = "free_x") +
  labs(title = "Velocidade diária do vento a 2 m", subtitle = "A linha tracejada indica a tendência LOESS", x = "Mês", y = expression("Velocidade do vento (" * m ~ s^{-1} * ")"), caption = "Velocidade diária do vento medida a 2 m acima do solo.") +
  scale_x_date(breaks = month_breaks, labels = month_break_labels) + theme_bw(base_size = 11)

p6 <- ggplot(texas_climate_data, aes(x = date, y = RH2M, color = "Umidade relativa")) +
  geom_line(alpha = 0.85, linewidth = 0.55, show.legend = FALSE) +
  geom_smooth(method = "loess", se = FALSE, linetype = "dashed", color = "black", linewidth = 0.5) +
  facet_wrap(~ year, scales = "free_x") +
  labs(title = "Umidade relativa diária a 2 m", subtitle = "A linha tracejada indica a tendência LOESS", x = "Mês", y = "Umidade relativa (%)", caption = "Umidade relativa diária medida a 2 m acima do solo.") +
  scale_x_date(breaks = month_breaks, labels = month_break_labels) + theme_bw(base_size = 11)
```

### 5.8 Figura combinada das variáveis adicionais

```{r combined_additional_plot, fig.width=12, fig.height=10, fig.align="center", fig.cap="Figura 7. Resumo multipainel de variáveis climáticas adicionais entre anos, incluindo radiação solar, velocidade do vento e umidade relativa."}
additional_layout <- "
AB
CC
"

combined_additional_plots <- patchwork::wrap_plots(A = p4, B = p5, C = p6, design = additional_layout) +
  patchwork::plot_annotation(tag_levels = "A", title = "Contrastes climáticos adicionais entre safras")

print(combined_additional_plots)
```

## 6. Covariáveis derivadas do clima

A próxima etapa transforma os registros climáticos diários em variáveis-resumo anuais. Esta é a transição analítica mais importante do script, porque converte uma série temporal bruta em atributos que podem ser usados nos modelos preditivos posteriores.

### 6.1 Derivar variáveis intermediárias diárias

```{r feature_engineering}
texas_climate_data <- texas_climate_data %>%
  mutate(
    T_base = 10,
    T_upper = 30,
    T_eff_min = if_else(T2M_MIN < T_base, T_base, T2M_MIN),
    T_eff_max = if_else(T2M_MAX > T_upper, T_upper, T2M_MAX),
    T_avg_eff = (T_eff_min + T_eff_max) / 2,
    GDD = T_avg_eff - T_base,
    DTR = T2M_MAX - T2M_MIN,
    T_AVG_DAILY = (T2M_MAX + T2M_MIN) / 2,
    SAT_VAP_PRES = 0.6108 * exp((17.27 * T_AVG_DAILY) / (T_AVG_DAILY + 237.3)),
    ACT_VAP_PRES = SAT_VAP_PRES * (RH2M / 100),
    VPD_DAILY = SAT_VAP_PRES - ACT_VAP_PRES
  )

weather_covariates <- texas_climate_data %>%
  mutate(year_numeric = as.integer(as.character(year))) %>%
  group_by(year_numeric) %>%
  summarise(
    TMAX_AVG = mean(T2M_MAX, na.rm = TRUE),
    TMIN_AVG = mean(T2M_MIN, na.rm = TRUE),
    GDD_CUM = sum(GDD, na.rm = TRUE),
    HEAT_STRESS_DAYS = sum(T2M_MAX > 35, na.rm = TRUE),
    PRECTOT = sum(PRECTOTCORR, na.rm = TRUE),
    DRY_DAYS = sum(PRECTOTCORR == 0, na.rm = TRUE),
    RH_AVG = mean(RH2M, na.rm = TRUE),
    WS2M_AVG = mean(WS2M, na.rm = TRUE),
    RAD_CUM = sum(ALLSKY_SFC_SW_DWN, na.rm = TRUE),
    T_AVG = mean(T_AVG_DAILY, na.rm = TRUE),
    DTR_AVG = mean(DTR, na.rm = TRUE),
    COLD_STRESS_DAYS = sum(T2M_MIN < 10, na.rm = TRUE),
    RAINY_DAYS = sum(PRECTOTCORR > 0, na.rm = TRUE),
    PREC_INTENSITY = if_else(RAINY_DAYS > 0, PRECTOT / RAINY_DAYS, 0),
    LOW_RH_DAYS = sum(RH2M < 30, na.rm = TRUE),
    VPD_AVG = mean(VPD_DAILY, na.rm = TRUE),
    VPD_STRESS_DAYS = sum(VPD_DAILY > 1.5, na.rm = TRUE),
    .groups = "drop"
  ) %>%
  rename(year = year_numeric)

ecs_expanded <- texas_climate_data %>%
  transmute(
    year = as.integer(as.character(year)), date = date, PRECTOTCORR = PRECTOTCORR,
    T2M_MAX = T2M_MAX, T2M_MIN = T2M_MIN, RH2M = RH2M,
    ALLSKY_SFC_SW_DWN = ALLSKY_SFC_SW_DWN, WS2M = WS2M,
    GDD = GDD, DTR = DTR, T_AVG_DAILY = T_AVG_DAILY,
    SAT_VAP_PRES = SAT_VAP_PRES, ACT_VAP_PRES = ACT_VAP_PRES, VPD_DAILY = VPD_DAILY
  ) %>%
  left_join(weather_covariates, by = "year")
```

```{r covariate-tables}
weather_covariates_dictionary <- tibble::tibble(
  Variable = c("TMAX_AVG", "TMIN_AVG", "GDD_CUM", "HEAT_STRESS_DAYS", "PRECTOT", "DRY_DAYS", "RH_AVG", "WS2M_AVG", "RAD_CUM", "T_AVG", "DTR_AVG", "COLD_STRESS_DAYS", "RAINY_DAYS", "PREC_INTENSITY", "LOW_RH_DAYS", "VPD_AVG", "VPD_STRESS_DAYS"),
  Unit = c("°C", "°C", "°C day", "days", "mm", "days", "%", "m s^-1", "MJ m^-2", "°C", "°C", "days", "days", "mm day^-1", "days", "kPa", "days"),
  Description = c(
    "Temperatura máxima média durante a safra",
    "Temperatura mínima média durante a safra",
    "Graus-dia acumulados",
    "Número de dias de estresse por calor",
    "Precipitação total durante a safra",
    "Número de dias secos",
    "Umidade relativa média",
    "Velocidade média do vento a 2 m",
    "Radiação de onda curta acumulada",
    "Temperatura média",
    "Amplitude térmica média diária",
    "Número de dias de estresse por frio",
    "Número de dias chuvosos",
    "Intensidade média da chuva em dias chuvosos",
    "Número de dias de baixa umidade",
    "Déficit de pressão de vapor médio",
    "Número de dias com estresse por déficit de pressão de vapor"
  )
)

knitr::kable(weather_covariates_dictionary, align = c("l", "c", "l"), caption = "Tabela 2. Covariáveis derivadas do clima usadas para caracterizar as safras e apoiar a construção do kernel climático.") %>%
  kableExtra::kable_styling(full_width = FALSE, bootstrap_options = c("striped", "hover", "condensed", "responsive"), position = "center", font_size = 12)

weather_covariates_display <- weather_covariates %>% mutate(across(-year, ~ round(.x, 2))) %>% rename(Ano = year)
knitr::kable(weather_covariates_display, align = c("c", rep("c", ncol(weather_covariates_display) - 1)), caption = "Tabela 3. Covariáveis anuais derivadas do clima obtidas a partir dos dados NASA POWER para as safras de 2011 e 2012.") %>%
  kableExtra::kable_styling(full_width = FALSE, bootstrap_options = c("striped", "hover", "condensed", "responsive"), position = "center", font_size = 11) %>%
  kableExtra::scroll_box(width = "100%", height = "320px")
```

## 7. Salvar as saídas finais

A última seção armazena explicitamente os arquivos processados gerados pelo tutorial. Salvar as saídas separa a obtenção dos dados da modelagem posterior, tornando o fluxo mais fácil de reproduzir e auditar.

```{r save_csv}
write.csv(weather_covariates, "output/climate_results/environmental_covariates.csv", row.names = FALSE)
write.csv(ecs_expanded, "output/climate_results/environmental_covariates_expanded.csv", row.names = FALSE)
cat("Arquivos climáticos salvos com sucesso em 'output/climate_results/'.")
```

## 8. Observações finais

Este tutorial estabelece um pipeline reprodutível de pré-processamento climático para o estudo. A partir de observações meteorológicas diárias, ele produz um conjunto curado de covariáveis derivadas do clima e figuras prontas para uso em relatório ou manuscrito.

No fluxo mais amplo do projeto, essas saídas não são o objetivo final. Elas são objetos científicos intermediários que apoiam a construção do kernel climático (`W`) usado nos modelos M10-M18.

Também é importante notar que o kernel climático não substitui o efeito categórico de ambiente (`E`). Neste conjunto de dados, a assinatura climática de 2011 é compartilhada por `CS11_WS` e `CS11_WW`, enquanto a assinatura de 2012 é compartilhada por `CS12_WS` e `CS12_WW`. Portanto, `W` captura similaridade meteorológica associada ao ano, enquanto `E` continua representando a distinção categórica entre os quatro macroambientes.
