---
title: "Tutorial: Aquisição e Processamento de Dados Climáticos (NASA POWER)"
author: 
  - Costa, W. G.^[Weverton Gomes da Costa, Postdoctoral Researcher, Department of Statistics - Universidade Federal de Viçosa, wevertonufv@gmail.com]
date: "`r Sys.Date()`"
site: workflowr::wflow_site
url: https://wevertongomescosta.github.io/Integrating-nir-genomic-kernel/
output:
  workflowr::wflow_html:
    toc: true
    toc_depth: 3
    toc_float: true
    code_download: yes
editor_options:
  chunk_output_type: console
github-repo: WevertonGomesCosta/Integrating-nir-genomic-kernel
---

Este chunk define as opções globais de renderização do documento para que figuras, mensagens e blocos de código sejam exibidos de forma consistente no tutorial.

```{r setup, include=FALSE}
knitr::opts_chunk$set(
  echo = TRUE,
  warning = FALSE,
  message = FALSE,
  out.width = "100%"
)
```

**Language / Idioma:** [English](climate_data.html) | [Português](climate_data_pt.html)

## 1. Introdução

Este tutorial apresenta o fluxo de trabalho usado para obter e processar dados meteorológicos diários para os experimentos com milho conduzidos em College Station, Texas, durante as safras de 2011 e 2012.

O objetivo deste script não é apenas baixar registros meteorológicos diários, mas converter essas séries temporais em um conjunto conciso e biologicamente interpretável de **covariáveis derivadas do clima**. Essas covariáveis resumem as principais condições meteorológicas de cada safra e são usadas posteriormente para construir o **kernel climático (W)** no pipeline final de predição.

No conjunto reduzido de 18 modelos usado no projeto, o kernel climático é incluído nos modelos **M10-M18**. Nesses modelos, `W` é usado para testar se a similaridade derivada do clima adiciona informação útil além do efeito categórico de ambiente (`E`) e dos kernels genômico (`G`) e fenômico (`P`). Portanto, `W` deve ser interpretado como uma fonte complementar de informação meteorológica e **não** como substituto de `E`.

Em termos práticos, o fluxo tem quatro objetivos:

1. Recuperar dados meteorológicos diários da base NASA POWER.
2. Organizar os dados brutos em uma tabela reprodutível.
3. Inspecionar visualmente as principais diferenças climáticas entre os anos.
4. Derivar descritores climáticos anuais e diários que depois poderão ser usados para construir o kernel climático.

**Local de estudo:** College Station, Texas, EUA  
**Janela da safra:** 1º de maio a 30 de setembro  
**Anos de estudo:** 2011 e 2012

## 2. Ambiente em R

Antes de iniciar a análise, carregamos os pacotes necessários para obtenção dos dados, manipulação, visualização e montagem de figuras multipainel.

Cada pacote tem um papel claro no fluxo:

- `nasapower`: conecta o R à base NASA POWER.
- `tidyverse`: apoia manipulação de dados e gráficos.
- `lubridate`: simplifica conversão de datas e operações baseadas em calendário.
- `patchwork`: combina múltiplas figuras do `ggplot2` em painéis prontos para publicação.
- `ggthemes`: fornece as escalas discretas do Google Docs usadas para padronizar cores entre as figuras.
- `kableExtra`: melhora a apresentação de tabelas HTML no tutorial.

Também criamos o diretório de saída no início do script. Isso evita erros ao salvar figuras e tabelas nas etapas posteriores da análise.

Este chunk carrega os pacotes necessários para download de dados, manipulação, visualização e composição de painéis antes do início do processamento climático.

```{r packages}
# Uncomment if installation is required
# install.packages(c("nasapower", "tidyverse", "lubridate", "patchwork", "ggthemes", "kableExtra"))

library(nasapower)
library(tidyverse)
library(lubridate)
library(patchwork)
library(ggthemes)
library(kableExtra)

if (!dir.exists("output")) dir.create("output")
if (!dir.exists("output/climate_results")) dir.create("output/climate_results", recursive = TRUE)
```

## 3. Parâmetros da consulta

Nesta seção, definimos as entradas básicas da consulta à NASA POWER. Essas entradas determinam **onde**, **quando** e **quais variáveis climáticas** serão recuperadas.

As coordenadas geográficas identificam o local experimental. As datas inicial e final definem a janela da safra a ser analisada. O vetor `params` lista as variáveis climáticas diárias necessárias para os resumos posteriores, como precipitação, temperatura, umidade relativa, radiação solar e velocidade do vento.

Essas variáveis foram escolhidas porque permitem derivar descritores climáticos com interpretação agronômica direta, como precipitação acumulada, graus-dia, estresse térmico e déficit de pressão de vapor.

Este chunk define locais, anos e metadados básicos que controlam quais séries meteorológicas serão usadas e como os resultados serão identificados.

```{r parameters}
# Experimental site coordinates (College Station, TX)
coords_texas <- c(lon = -96.3344, lat = 30.6282)

# Growing season intervals
start_date_2011 <- "2011-05-01"
end_date_2011   <- "2011-09-30"

start_date_2012 <- "2012-05-01"
end_date_2012   <- "2012-09-30"

# NASA POWER variables
# PRECTOTCORR      = Corrected total precipitation (mm/day)
# T2M_MAX, T2M_MIN = Maximum and minimum air temperature at 2 m (°C)
# RH2M             = Relative humidity at 2 m (%)
# ALLSKY_SFC_SW_DWN= All-sky shortwave downward radiation (MJ m^-2 day^-1)
# WS2M             = Wind speed at 2 m (m/s)
params <- c(
  "PRECTOTCORR",
  "T2M_MAX",
  "T2M_MIN",
  "RH2M",
  "ALLSKY_SFC_SW_DWN",
  "WS2M"
)
```

## 4. Recuperação dos dados na NASA POWER

Esta seção realiza o download dos dados climáticos diários da NASA POWER.

Executamos uma consulta para cada safra. Isso mantém o fluxo transparente e facilita confirmar que cada ano experimental foi recuperado corretamente. Após a obtenção, as duas tabelas anuais serão reunidas em um único objeto para as etapas restantes da análise.

### 4.1 Baixar os dados climáticos diários de cada ano

O código abaixo envia duas requisições independentes ao serviço NASA POWER, uma para 2011 e outra para 2012. Um identificador `year` é adicionado imediatamente após a obtenção para que a origem de cada registro permaneça explícita ao longo de todo o fluxo.

Este chunk documenta o download principal dos dados meteorológicos diários da NASA POWER e a construção da tabela bruta usada nas etapas seguintes.

```{r get_data, eval=FALSE}
data_tx_2011 <- get_power(
  community = "AG",
  lonlat = coords_texas,
  pars = params,
  dates = c(start_date_2011, end_date_2011),
  temporal_api = "DAILY"
) %>%
  mutate(year = 2011)

data_tx_2012 <- get_power(
  community = "AG",
  lonlat = coords_texas,
  pars = params,
  dates = c(start_date_2012, end_date_2012),
  temporal_api = "DAILY"
) %>%
  mutate(year = 2012)
```

### 4.2 Reunir, formatar e salvar a base bruta

Depois que as duas tabelas anuais estão disponíveis, nós as reunimos em um único conjunto de dados e convertemos a coluna de data para um formato de data apropriado do R. Essa etapa é essencial porque a data original é retornada como uma string numérica, e as visualizações posteriores dependem de um objeto de data válido.

Também salvamos o conjunto bruto diário como arquivo CSV. Isso é importante para reprodutibilidade porque preserva a versão exata dos dados recuperados usada na análise.

Este chunk documenta a coleta complementar das demais variáveis meteorológicas necessárias para completar o conjunto climático final do pipeline.

```{r get_data2, eval=FALSE}
texas_climate_data <- bind_rows(data_tx_2011, data_tx_2012) %>%
  mutate(
    date = ymd(YYYYMMDD),
    year = factor(year, levels = c(2011, 2012))
  )

daily_preview_table <- texas_climate_data %>%
  select(date, year, PRECTOTCORR, T2M_MAX, T2M_MIN, RH2M, ALLSKY_SFC_SW_DWN, WS2M) %>%
  slice(1:10) %>%
  mutate(
    PRECTOTCORR = round(PRECTOTCORR, 2),
    T2M_MAX = round(T2M_MAX, 2),
    T2M_MIN = round(T2M_MIN, 2),
    RH2M = round(RH2M, 1),
    ALLSKY_SFC_SW_DWN = round(ALLSKY_SFC_SW_DWN, 2),
    WS2M = round(WS2M, 2)
  ) %>%
  rename(
    Date = date,
    Year = year,
    `Precipitation` = PRECTOTCORR,
    `Tmax` = T2M_MAX,
    `Tmin` = T2M_MIN,
    `Relative humidity` = RH2M,
    `Solar radiation` = ALLSKY_SFC_SW_DWN,
    `Wind speed` = WS2M
  )

knitr::kable(
  daily_preview_table,
  align = "c",
  caption = "Tabela 1. Exemplo de registros meteorológicos diários recuperados da NASA POWER para os ensaios no Texas."
) %>%
  kableExtra::kable_styling(
    full_width = FALSE,
    bootstrap_options = c("striped", "hover", "condensed", "responsive"),
    position = "center",
    font_size = 13
  ) %>%
  kableExtra::row_spec(0, bold = TRUE)

write.csv(
  texas_climate_data,
  "output/climate_results/texas_climate_data_raw.csv",
  row.names = FALSE
)
```

Nesta versão em português, o download e a gravação da base bruta permanecem documentados no chunk acima, mas a renderização do arquivo depende da execução prévia de `climate_data.Rmd`. Para evitar novo processamento do mesmo download, carregamos silenciosamente o arquivo `texas_climate_data_raw.csv` já salvo pela versão em inglês e reconstruímos a tabela de pré-visualização a partir dele.

Este chunk carrega silenciosamente a tabela bruta já gerada pela versão em inglês, evitando repetir o download pesado durante a renderização em português.

```{r load_downloaded_data, include=FALSE}
raw_climate_path <- "output/climate_results/texas_climate_data_raw.csv"

if (!file.exists(raw_climate_path)) {
  stop("Arquivo não encontrado: 'output/climate_results/texas_climate_data_raw.csv'. Execute primeiro climate_data.Rmd para gerar a base bruta usada por esta versão em português.")
}

texas_climate_data <- readr::read_csv(raw_climate_path, show_col_types = FALSE) %>%
  mutate(
    date = ymd(date),
    year = factor(year, levels = c(2011, 2012))
  )

daily_preview_table <- texas_climate_data %>%
  select(date, year, PRECTOTCORR, T2M_MAX, T2M_MIN, RH2M, ALLSKY_SFC_SW_DWN, WS2M) %>%
  slice(1:10) %>%
  mutate(
    PRECTOTCORR = round(PRECTOTCORR, 2),
    T2M_MAX = round(T2M_MAX, 2),
    T2M_MIN = round(T2M_MIN, 2),
    RH2M = round(RH2M, 1),
    ALLSKY_SFC_SW_DWN = round(ALLSKY_SFC_SW_DWN, 2),
    WS2M = round(WS2M, 2)
  ) %>%
  rename(
    Data = date,
    Ano = year,
    `Precipitação` = PRECTOTCORR,
    `Tmax` = T2M_MAX,
    `Tmin` = T2M_MIN,
    `Umidade relativa` = RH2M,
    `Radiação solar` = ALLSKY_SFC_SW_DWN,
    `Velocidade do vento` = WS2M
  )
```

Este chunk mostra uma prévia organizada da tabela climática diária para que o leitor veja a estrutura dos dados carregados antes das figuras.

```{r daily_preview_table_pt}
knitr::kable(
  daily_preview_table,
  align = "c",
  caption = "Tabela 1. Exemplo de registros meteorológicos diários recuperados da NASA POWER para os ensaios no Texas."
) %>%
  kableExtra::kable_styling(
    full_width = FALSE,
    bootstrap_options = c("striped", "hover", "condensed", "responsive"),
    position = "center",
    font_size = 13
  ) %>%
  kableExtra::row_spec(0, bold = TRUE)
```

## 5. Análise exploratória e geração de figuras

Antes de resumir os dados em covariáveis derivadas do clima, é boa prática inspecionar visualmente as séries diárias. Essa etapa cumpre dois objetivos.

Primeiro, ajuda a verificar se os dados baixados são coerentes e livres de problemas estruturais evidentes. Segundo, ajuda a interpretar o contraste climático entre os anos em estudo, o que é importante para a discussão biológica dos experimentos.

Para tornar as figuras adequadas a um artigo científico, definimos um estilo visual comum e padronizamos títulos de eixos, unidades e formatação dos painéis.

### 5.1 Preparar rótulos compartilhados para as figuras

Para manter as figuras consistentes, definimos os rótulos dos meses apenas uma vez. Isso evita misturar formatos diferentes de mês entre os painéis e torna as comparações mais fáceis de ler.

Neste tutorial, as configurações gráficas são escritas diretamente dentro de cada figura. Isso torna o código mais longo, mas também mais fácil de acompanhar para leitores que ainda estão aprendendo como cada gráfico é construído.

Este chunk define as configurações gráficas compartilhadas para que as figuras de precipitação e temperatura sigam o mesmo padrão visual.

```{r figure_settings}
month_levels <- 5:9

# Month labels are fixed explicitly here so the whole script always uses
# the same format with an uppercase initial, regardless of local settings.
month_labels <- c("May", "Jun", "Jul", "Aug", "Sep")

month_breaks <- as.Date(c(
  "2011-05-01", "2011-06-01", "2011-07-01", "2011-08-01", "2011-09-01",
  "2012-05-01", "2012-06-01", "2012-07-01", "2012-08-01", "2012-09-01"
))

month_break_labels <- c(
  "May", "Jun", "Jul", "Aug", "Sep",
  "May", "Jun", "Jul", "Aug", "Sep"
)

daily_data_with_parts <- texas_climate_data %>%
  mutate(
    Year = factor(year(date), levels = c(2011, 2012)),
    Month = factor(month(date), levels = month_levels, labels = month_labels),
    Day_of_month = factor(mday(date))
  )
```

### 5.2 Visão geral da precipitação diária

Esta primeira figura fornece uma visão direta da chuva diária ao longo do tempo. Ela é útil para identificar períodos secos, concentração de chuvas e diferenças amplas entre os dois anos.

Este chunk produz a primeira visão geral da precipitação, oferecendo um resumo amplo do comportamento da chuva nas condições avaliadas.

```{r plot_precipitation_overview, fig.width=10, fig.height=5.8, fig.align="center", fig.cap="Figura 1. Precipitação diária ao longo das safras de milho de 2011 e 2012 em College Station, Texas. As barras representam a precipitação diária corrigida obtida da NASA POWER."}
p_precip_daily <- ggplot(
  texas_climate_data,
  aes(x = date, y = PRECTOTCORR, fill = year)
) +
  geom_col(alpha = 0.85, show.legend = FALSE) +
  facet_wrap(~ year, scales = "free_x") +
  labs(
    title = "Precipitação diária",
    subtitle = "College Station, Texas, EUA, 2011-2012",
    x = "Mês",
    y = expression("Precipitation (" * mm ~ day^{-1} * ")"),
    caption = "As barras representam a precipitação total diária corrigida obtida da NASA POWER."
  ) +
  scale_x_date(breaks = month_breaks, labels = month_break_labels) +
  ggthemes::scale_fill_gdocs(limits = c("2011", "2012"), guide = guide_legend(title.position = "top", nrow = 1, byrow = TRUE)) +
  theme_bw(base_size = 11) +
  theme(
    panel.grid.minor = element_blank(),
    panel.grid.major = element_line(color = "grey90", linewidth = 0.25),
    panel.border = element_rect(color = "grey40", linewidth = 0.4),
    strip.background = element_rect(fill = "grey95", color = "grey70", linewidth = 0.3),
    strip.text = element_text(face = "bold", size = 10),
    axis.title = element_text(face = "bold", size = 11),
    axis.text = element_text(size = 9.5, color = "black"),
    plot.title = element_text(face = "bold", size = 12, hjust = 0.5, margin = margin(b = 4)),
    plot.subtitle = element_text(size = 10, hjust = 0.5, margin = margin(b = 8)),
    plot.caption = element_text(size = 8.5, hjust = 0, color = "grey30", margin = margin(t = 8)),
    plot.caption.position = "plot",
    legend.position = "bottom",
    legend.justification = "center",
    legend.direction = "horizontal",
    legend.title = element_text(face = "bold", size = 10),
    legend.text = element_text(size = 9),
    legend.key.width = grid::unit(1.2, "cm"),
    legend.box.margin = margin(t = 4),
    plot.margin = margin(8, 10, 8, 8)
  )

p_precip_daily
```

### 5.3 Precipitação diária por mês e dia do mês

A figura seguinte reorganiza a mesma informação de chuva de uma forma que facilita a comparação dentro da safra. Em vez de mostrar apenas a série cronológica, comparamos os dias do mês entre os dois anos dentro de cada painel mensal.

Esse layout é especialmente útil quando o objetivo é verificar se uma safra foi sistematicamente mais seca ou mais chuvosa em períodos específicos do desenvolvimento da cultura.

Este chunk reorganiza a precipitação em visualizações agrupadas, facilitando a comparação entre ambientes.

```{r plot_precipitation_grouped, fig.width=12, fig.height=6.4, fig.align="center", fig.cap="Figura 2. Precipitação diária organizada por dia do mês dentro de cada mês para facilitar a comparação entre anos durante a safra."}
p1 <- ggplot(daily_data_with_parts, aes(x = Day_of_month, y = PRECTOTCORR, fill = Year)) +
  geom_col(position = position_dodge(width = 0.85), alpha = 0.85, width = 0.8) +
  facet_wrap(~ Month, scales = "free_x", ncol = 5) +
  labs(
    title = "Precipitação diária por mês e ano",
    subtitle = "Agrupada por dia do mês dentro de cada painel mensal",
    x = "Dia do mês",
    y = expression("Precipitation (" * mm ~ day^{-1} * ")"),
    fill = "Ano",
    caption = "Essa organização facilita a comparação, dentro da safra, dos padrões de chuva entre os anos."
  ) +
  scale_x_discrete(breaks = c("1", "5", "10", "15", "20", "25", "30", "31")) +
  ggthemes::scale_fill_gdocs(limits = c("2011", "2012"), guide = guide_legend(title.position = "top", nrow = 1, byrow = TRUE)) +
  theme_bw(base_size = 11) +
  theme(
    panel.grid.minor = element_blank(),
    panel.grid.major = element_line(color = "grey90", linewidth = 0.25),
    panel.border = element_rect(color = "grey40", linewidth = 0.4),
    strip.background = element_rect(fill = "grey95", color = "grey70", linewidth = 0.3),
    strip.text = element_text(face = "bold", size = 10),
    axis.title = element_text(face = "bold", size = 11),
    axis.text = element_text(size = 9.5, color = "black"),
    plot.title = element_text(face = "bold", size = 12, hjust = 0.5, margin = margin(b = 4)),
    plot.subtitle = element_text(size = 10, hjust = 0.5, margin = margin(b = 8)),
    plot.caption = element_text(size = 8.5, hjust = 0, color = "grey30", margin = margin(t = 8)),
    plot.caption.position = "plot",
    legend.position = "bottom",
    legend.justification = "center",
    legend.direction = "horizontal",
    legend.title = element_text(face = "bold", size = 10),
    legend.text = element_text(size = 9),
    legend.key.width = grid::unit(1.2, "cm"),
    legend.box.margin = margin(t = 4),
    plot.margin = margin(8, 10, 8, 8)
  )

p1
```

### 5.4 Totais mensais de precipitação

A precipitação diária é informativa, mas os totais mensais fornecem um resumo sazonal mais simples. Esta figura agrega a série diária e permite uma comparação mais limpa da entrada cumulativa de água entre anos e meses.

Este chunk resume a precipitação em nível mensal para destacar com mais clareza os contrastes sazonais.

```{r plot_monthly_precipitation, fig.width=8.5, fig.height=5.4, fig.align="center", fig.cap="Figura 3. Totais mensais de precipitação durante as safras de milho de 2011 e 2012 em College Station, Texas."}
monthly_precip <- texas_climate_data %>%
  mutate(
    year = factor(year(date), levels = c(2011, 2012)),
    month = factor(month(date), levels = month_levels, labels = month_labels)
  ) %>%
  group_by(year, month) %>%
  summarise(total_precipitation = sum(PRECTOTCORR, na.rm = TRUE), .groups = "drop")

p2 <- ggplot(monthly_precip, aes(x = month, y = total_precipitation, fill = year)) +
  geom_col(position = position_dodge(width = 0.8), width = 0.7, alpha = 0.9) +
  labs(
    title = "Totais mensais de precipitação",
    subtitle = "Comparação entre as safras de 2011 e 2012",
    x = "Mês",
    y = "Precipitação total (mm)",
    fill = "Ano",
    caption = "As barras representam a precipitação acumulada dentro de cada mês da safra."
  ) +
  ggthemes::scale_fill_gdocs(limits = c("2011", "2012"), guide = guide_legend(title.position = "top", nrow = 1, byrow = TRUE)) +
  theme_bw(base_size = 11) +
  theme(
    panel.grid.minor = element_blank(),
    panel.grid.major = element_line(color = "grey90", linewidth = 0.25),
    panel.border = element_rect(color = "grey40", linewidth = 0.4),
    strip.background = element_rect(fill = "grey95", color = "grey70", linewidth = 0.3),
    strip.text = element_text(face = "bold", size = 10),
    axis.title = element_text(face = "bold", size = 11),
    axis.text = element_text(size = 9.5, color = "black"),
    plot.title = element_text(face = "bold", size = 12, hjust = 0.5, margin = margin(b = 4)),
    plot.subtitle = element_text(size = 10, hjust = 0.5, margin = margin(b = 8)),
    plot.caption = element_text(size = 8.5, hjust = 0, color = "grey30", margin = margin(t = 8)),
    plot.caption.position = "plot",
    legend.position = "bottom",
    legend.justification = "center",
    legend.direction = "horizontal",
    legend.title = element_text(face = "bold", size = 10),
    legend.text = element_text(size = 9),
    legend.key.width = grid::unit(1.2, "cm"),
    legend.box.margin = margin(t = 4),
    plot.margin = margin(8, 10, 8, 8)
  )

p2
```

### 5.5 Temperatura diária do ar

A temperatura é outro descritor central do ambiente de cultivo. Nesta figura, comparamos os perfis diários de temperatura mínima, média e máxima entre as duas safras.

As linhas suavizadas tracejadas não substituem os dados originais. Seu papel é apenas ajudar a visualizar as tendências sazonais gerais para cada métrica de temperatura.

Este chunk produz a figura de temperatura usada para comparar o perfil térmico dos ambientes ao longo do tempo.

```{r plot_temperature, fig.width=10, fig.height=6, fig.align="center", fig.cap="Figura 4. Temperatura mínima, média e máxima diária do ar durante as safras de milho de 2011 e 2012. As linhas tracejadas indicam tendências LOESS usadas apenas para auxiliar a interpretação visual."}
temperature_data <- texas_climate_data %>%
  mutate(T2M_MEAN = (T2M_MAX + T2M_MIN) / 2) %>%
  pivot_longer(
    cols = c(T2M_MIN, T2M_MEAN, T2M_MAX),
    names_to = "Temperature_metric",
    values_to = "Temperature"
  ) %>%
  mutate(
    Temperature_metric = factor(
      Temperature_metric,
      levels = c("T2M_MIN", "T2M_MEAN", "T2M_MAX"),
      labels = c("Mínima", "Média", "Máxima")
    )
  )

p3 <- ggplot(temperature_data, aes(x = date, y = Temperature, color = Temperature_metric)) +
  geom_line(linewidth = 0.55, alpha = 0.85) +
  geom_smooth(
    aes(group = Temperature_metric),
    method = "loess",
    se = FALSE,
    linetype = "dashed",
    color = "black",
    linewidth = 0.5,
    show.legend = FALSE
  ) +
  facet_wrap(~ year, scales = "free_x") +
  labs(
    title = "Temperatura diária do ar",
    subtitle = "Valores mínimos, médios e máximos; linhas tracejadas indicam tendências LOESS",
    x = "Mês",
    y = expression("Air temperature (" * degree * "C)"),
    color = "Métrica de temperatura",
    caption = "As curvas LOESS tracejadas são incluídas apenas para resumir as trajetórias sazonais de cada métrica de temperatura."
  ) +
  scale_x_date(breaks = month_breaks, labels = month_break_labels) +
  scale_color_manual(values = c("Minimum" = "#4285F4", "Mean" = "#F4B400", "Maximum" = "#DB4437"), limits = c("Minimum", "Mean", "Maximum"), guide = guide_legend(title.position = "top", nrow = 1, byrow = TRUE)) +
  theme_bw(base_size = 11) +
  theme(
    panel.grid.minor = element_blank(),
    panel.grid.major = element_line(color = "grey90", linewidth = 0.25),
    panel.border = element_rect(color = "grey40", linewidth = 0.4),
    strip.background = element_rect(fill = "grey95", color = "grey70", linewidth = 0.3),
    strip.text = element_text(face = "bold", size = 10),
    axis.title = element_text(face = "bold", size = 11),
    axis.text = element_text(size = 9.5, color = "black"),
    plot.title = element_text(face = "bold", size = 12, hjust = 0.5, margin = margin(b = 4)),
    plot.subtitle = element_text(size = 10, hjust = 0.5, margin = margin(b = 8)),
    plot.caption = element_text(size = 8.5, hjust = 0, color = "grey30", margin = margin(t = 8)),
    plot.caption.position = "plot",
    legend.position = "bottom",
    legend.justification = "center",
    legend.direction = "horizontal",
    legend.title = element_text(face = "bold", size = 10),
    legend.text = element_text(size = 9),
    legend.key.width = grid::unit(1.2, "cm"),
    legend.box.margin = margin(t = 4),
    plot.margin = margin(8, 10, 8, 8)
  )

p3
```

### 5.6 Figura climática principal combinada

Depois de criar os gráficos principais de precipitação e temperatura, nós os combinamos em uma única figura multipainel. Isso é útil quando a saída final se destina a relatórios, manuscritos ou material suplementar.

A figura também é exportada como um arquivo TIFF de alta resolução, que é uma exigência comum para submissão a periódicos.

Este chunk combina os principais painéis de precipitação e temperatura em um único arranjo, pronto para inspeção ou uso em relatórios.

```{r combined_main_plot, fig.width=12, fig.height=10, fig.align="center", fig.cap="Figura 5. Resumo em múltiplos painéis dos principais contrastes climáticos entre os anos, incluindo precipitação diária por mês, totais mensais de precipitação e perfis diários de temperatura do ar."}
main_layout <- "
AA
BC
"

combined_plot <- patchwork::wrap_plots(
  A = p1,
  B = p2,
  C = p3,
  design = main_layout
) +
  patchwork::plot_annotation(
    tag_levels = "A",
    title = "Main climatic contrasts between growing seasons",
    theme = theme(
      plot.title = element_text(face = "bold", size = 13, hjust = 0.5, margin = margin(b = 8))
    )
  )

print(combined_plot)

ggsave(
  filename = "output/climate_results/combined_climate_plot.tiff",
  plot = combined_plot,
  width = 14,
  height = 10,
  dpi = 300,
  compression = "lzw",
  bg = "white"
)
```

### 5.7 Variáveis climáticas diárias adicionais

Além de precipitação e temperatura, o script também examina radiação solar, velocidade do vento e umidade relativa. Essas variáveis são importantes porque ajudam a descrever demanda evaporativa, secura atmosférica e disponibilidade de energia ao longo do ciclo da cultura.

Este chunk gera figuras complementares que documentam padrões climáticos secundários não mostrados no painel principal.

```{r additional_plots, fig.width=12, fig.height=10, fig.align="center", fig.cap="Figura 6. Variáveis climáticas diárias adicionais monitoradas durante as safras de milho, incluindo radiação solar, velocidade do vento e umidade relativa."}
p4 <- ggplot(
  texas_climate_data,
  aes(x = date, y = ALLSKY_SFC_SW_DWN, color = "Radiação solar")
) +
  geom_line(alpha = 0.85, linewidth = 0.55, show.legend = FALSE) +
  geom_smooth(method = "loess", se = FALSE, linetype = "dashed", color = "black", linewidth = 0.5) +
  facet_wrap(~ year, scales = "free_x") +
  labs(
    title = "Radiação solar de ondas curtas diária",
    subtitle = "A linha tracejada indica a tendência LOESS",
    x = "Mês",
    y = expression("Shortwave solar radiation (" * MJ ~ m^{-2} ~ day^{-1} * ")"),
    caption = "Radiação solar de ondas curtas incidente diariamente durante a safra."
  ) +
  scale_x_date(breaks = month_breaks, labels = month_break_labels) +
  ggthemes::scale_color_gdocs(limits = "Radiação solar", guide = "none") +
  theme_bw(base_size = 11) +
  theme(
    panel.grid.minor = element_blank(),
    panel.grid.major = element_line(color = "grey90", linewidth = 0.25),
    panel.border = element_rect(color = "grey40", linewidth = 0.4),
    strip.background = element_rect(fill = "grey95", color = "grey70", linewidth = 0.3),
    strip.text = element_text(face = "bold", size = 10),
    axis.title = element_text(face = "bold", size = 11),
    axis.text = element_text(size = 9.5, color = "black"),
    plot.title = element_text(face = "bold", size = 12, hjust = 0.5, margin = margin(b = 4)),
    plot.subtitle = element_text(size = 10, hjust = 0.5, margin = margin(b = 8)),
    plot.caption = element_text(size = 8.5, hjust = 0, color = "grey30", margin = margin(t = 8)),
    plot.caption.position = "plot",
    legend.position = "bottom",
    legend.justification = "center",
    legend.direction = "horizontal",
    legend.title = element_text(face = "bold", size = 10),
    legend.text = element_text(size = 9),
    legend.key.width = grid::unit(1.2, "cm"),
    legend.box.margin = margin(t = 4),
    plot.margin = margin(8, 10, 8, 8)
  )

p5 <- ggplot(
  texas_climate_data,
  aes(x = date, y = WS2M, color = "Velocidade do vento")
) +
  geom_line(alpha = 0.85, linewidth = 0.55, show.legend = FALSE) +
  geom_smooth(method = "loess", se = FALSE, linetype = "dashed", color = "black", linewidth = 0.5) +
  facet_wrap(~ year, scales = "free_x") +
  labs(
    title = "Velocidade diária do vento a 2 m",
    subtitle = "A linha tracejada indica a tendência LOESS",
    x = "Mês",
    y = expression("Wind speed (" * m ~ s^{-1} * ")"),
    caption = "Velocidade diária do vento medida a 2 m acima do solo."
  ) +
  scale_x_date(breaks = month_breaks, labels = month_break_labels) +
  ggthemes::scale_color_gdocs(limits = "Velocidade do vento", guide = "none") +
  theme_bw(base_size = 11) +
  theme(
    panel.grid.minor = element_blank(),
    panel.grid.major = element_line(color = "grey90", linewidth = 0.25),
    panel.border = element_rect(color = "grey40", linewidth = 0.4),
    strip.background = element_rect(fill = "grey95", color = "grey70", linewidth = 0.3),
    strip.text = element_text(face = "bold", size = 10),
    axis.title = element_text(face = "bold", size = 11),
    axis.text = element_text(size = 9.5, color = "black"),
    plot.title = element_text(face = "bold", size = 12, hjust = 0.5, margin = margin(b = 4)),
    plot.subtitle = element_text(size = 10, hjust = 0.5, margin = margin(b = 8)),
    plot.caption = element_text(size = 8.5, hjust = 0, color = "grey30", margin = margin(t = 8)),
    plot.caption.position = "plot",
    legend.position = "bottom",
    legend.justification = "center",
    legend.direction = "horizontal",
    legend.title = element_text(face = "bold", size = 10),
    legend.text = element_text(size = 9),
    legend.key.width = grid::unit(1.2, "cm"),
    legend.box.margin = margin(t = 4),
    plot.margin = margin(8, 10, 8, 8)
  )

p6 <- ggplot(
  texas_climate_data,
  aes(x = date, y = RH2M, color = "Umidade relativa")
) +
  geom_line(alpha = 0.85, linewidth = 0.55, show.legend = FALSE) +
  geom_smooth(method = "loess", se = FALSE, linetype = "dashed", color = "black", linewidth = 0.5) +
  facet_wrap(~ year, scales = "free_x") +
  labs(
    title = "Umidade relativa diária a 2 m",
    subtitle = "A linha tracejada indica a tendência LOESS",
    x = "Mês",
    y = "Umidade relativa (%)",
    caption = "Umidade relativa diária medida a 2 m acima do solo."
  ) +
  scale_x_date(breaks = month_breaks, labels = month_break_labels) +
  ggthemes::scale_color_gdocs(limits = "Umidade relativa", guide = "none") +
  theme_bw(base_size = 11) +
  theme(
    panel.grid.minor = element_blank(),
    panel.grid.major = element_line(color = "grey90", linewidth = 0.25),
    panel.border = element_rect(color = "grey40", linewidth = 0.4),
    strip.background = element_rect(fill = "grey95", color = "grey70", linewidth = 0.3),
    strip.text = element_text(face = "bold", size = 10),
    axis.title = element_text(face = "bold", size = 11),
    axis.text = element_text(size = 9.5, color = "black"),
    plot.title = element_text(face = "bold", size = 12, hjust = 0.5, margin = margin(b = 4)),
    plot.subtitle = element_text(size = 10, hjust = 0.5, margin = margin(b = 8)),
    plot.caption = element_text(size = 8.5, hjust = 0, color = "grey30", margin = margin(t = 8)),
    plot.caption.position = "plot",
    legend.position = "bottom",
    legend.justification = "center",
    legend.direction = "horizontal",
    legend.title = element_text(face = "bold", size = 10),
    legend.text = element_text(size = 9),
    legend.key.width = grid::unit(1.2, "cm"),
    legend.box.margin = margin(t = 4),
    plot.margin = margin(8, 10, 8, 8)
  )
```

### 5.8 Figura combinada para variáveis climáticas adicionais

Como na subseção anterior, combinamos os gráficos individuais em uma única figura. O layout foi construído com `patchwork::wrap_plots()`, o que evita o erro de composição gerado quando os operadores do patchwork não são reconhecidos corretamente durante a renderização.

Este chunk organiza as figuras climáticas complementares em um painel compacto de múltiplos gráficos.

```{r combined_additional_plot, fig.width=12, fig.height=10, fig.align="center", fig.cap="Figura 7. Resumo em múltiplos painéis das variáveis climáticas adicionais entre os anos, incluindo radiação solar de ondas curtas, velocidade do vento e umidade relativa."}
additional_layout <- "
AB
CC
"

combined_additional_plots <- patchwork::wrap_plots(
  A = p4,
  B = p5,
  C = p6,
  design = additional_layout
) +
  patchwork::plot_annotation(
    tag_levels = "A",
    title = "Additional climatic contrasts between growing seasons",
    theme = theme(
      plot.title = element_text(face = "bold", size = 13, hjust = 0.5, margin = margin(b = 8))
    )
  )

print(combined_additional_plots)

ggsave(
  filename = "output/climate_results/combined_additional_climate_plots.tiff",
  plot = combined_additional_plots,
  width = 14,
  height = 10,
  dpi = 300,
  compression = "lzw",
  bg = "white"
)
```

## 6. Covariáveis derivadas do clima

A próxima etapa transforma os registros climáticos diários em variáveis-resumo anuais. Esta é a transição analítica mais importante do script, porque converte uma série temporal bruta em atributos que podem ser usados em modelos preditivos posteriores.

Esses resumos foram pensados para capturar aspectos biologicamente relevantes de cada safra, incluindo acúmulo térmico, disponibilidade de água, secura atmosférica e frequência de estresse.

### 6.1 Derivar variáveis intermediárias diárias

Algumas covariáveis derivadas do clima dependem de quantidades que não são fornecidas diretamente pela NASA POWER. Por isso, primeiro calculamos variáveis intermediárias diárias como graus-dia (GDD), amplitude térmica diária, temperatura média diária, pressão de vapor de saturação, pressão de vapor real e déficit de pressão de vapor (VPD).

Essas variáveis intermediárias são calculadas dia a dia e depois resumidas no nível anual na próxima subseção.

Este chunk documenta o cálculo das covariáveis climáticas anuais e expandidas que serão usadas depois na construção das entradas derivadas do clima.

```{r feature_engineering, eval=FALSE}
texas_climate_data <- texas_climate_data %>%
  mutate(
    T_base = 10,
    T_upper = 30,
    T_eff_min = if_else(T2M_MIN < T_base, T_base, T2M_MIN),
    T_eff_max = if_else(T2M_MAX > T_upper, T_upper, T2M_MAX),
    T_avg_eff = (T_eff_min + T_eff_max) / 2,
    GDD = T_avg_eff - T_base,
    DTR = T2M_MAX - T2M_MIN,
    T_AVG_DAILY = (T2M_MAX + T2M_MIN) / 2,

    # Tetens equation, resulting in kPa
    SAT_VAP_PRES = 0.6108 * exp((17.27 * T_AVG_DAILY) / (T_AVG_DAILY + 237.3)),
    ACT_VAP_PRES = SAT_VAP_PRES * (RH2M / 100),
    VPD_DAILY = SAT_VAP_PRES - ACT_VAP_PRES
  )

weather_covariates <- texas_climate_data %>%
  mutate(year_numeric = as.integer(as.character(year))) %>%
  group_by(year_numeric) %>%
  summarise(
    TMAX_AVG = mean(T2M_MAX, na.rm = TRUE),
    TMIN_AVG = mean(T2M_MIN, na.rm = TRUE),
    GDD_CUM = sum(GDD, na.rm = TRUE),
    HEAT_STRESS_DAYS = sum(T2M_MAX > 35, na.rm = TRUE),

    PRECTOT = sum(PRECTOTCORR, na.rm = TRUE),
    DRY_DAYS = sum(PRECTOTCORR == 0, na.rm = TRUE),
    RH_AVG = mean(RH2M, na.rm = TRUE),

    WS2M_AVG = mean(WS2M, na.rm = TRUE),
    RAD_CUM = sum(ALLSKY_SFC_SW_DWN, na.rm = TRUE),

    T_AVG = mean(T_AVG_DAILY, na.rm = TRUE),
    DTR_AVG = mean(DTR, na.rm = TRUE),
    COLD_STRESS_DAYS = sum(T2M_MIN < 10, na.rm = TRUE),

    RAINY_DAYS = sum(PRECTOTCORR > 0, na.rm = TRUE),
    PREC_INTENSITY = if_else(RAINY_DAYS > 0, PRECTOT / RAINY_DAYS, 0),
    LOW_RH_DAYS = sum(RH2M < 30, na.rm = TRUE),

    VPD_AVG = mean(VPD_DAILY, na.rm = TRUE),
    VPD_STRESS_DAYS = sum(VPD_DAILY > 1.5, na.rm = TRUE),
    .groups = "drop"
  ) %>%
  rename(year = year_numeric)

# Optional expanded table: daily weather data plus annual weather summaries
# The output file names keep the historical term "environmental_covariates"
# only to preserve compatibility with the downstream scripts already used in
# the project pipeline.
ecs_expanded <- texas_climate_data %>%
  transmute(
    year = as.integer(as.character(year)),
    date = date,
    PRECTOTCORR = PRECTOTCORR,
    T2M_MAX = T2M_MAX,
    T2M_MIN = T2M_MIN,
    RH2M = RH2M,
    ALLSKY_SFC_SW_DWN = ALLSKY_SFC_SW_DWN,
    WS2M = WS2M,
    GDD = GDD,
    DTR = DTR,
    T_AVG_DAILY = T_AVG_DAILY,
    SAT_VAP_PRES = SAT_VAP_PRES,
    ACT_VAP_PRES = ACT_VAP_PRES,
    VPD_DAILY = VPD_DAILY
  ) %>%
  left_join(weather_covariates, by = "year")

weather_covariates_dictionary <- tibble::tibble(
  Variable = c(
    "TMAX_AVG", "TMIN_AVG", "GDD_CUM", "HEAT_STRESS_DAYS", "PRECTOT",
    "DRY_DAYS", "RH_AVG", "WS2M_AVG", "RAD_CUM", "T_AVG",
    "DTR_AVG", "COLD_STRESS_DAYS", "RAINY_DAYS", "PREC_INTENSITY",
    "LOW_RH_DAYS", "VPD_AVG", "VPD_STRESS_DAYS"
  ),
  Unit = c(
    "°C", "°C", "°C day", "days", "mm",
    "days", "%", "m s^-1", "MJ m^-2", "°C",
    "°C", "days", "days", "mm day^-1",
    "days", "kPa", "days"
  ),
  Description = c(
    "Average maximum temperature during the season",
    "Average minimum temperature during the season",
    "Accumulated growing degree days",
    "Number of heat stress days",
    "Total precipitation during the season",
    "Number of dry days",
    "Average relative humidity",
    "Average wind speed at 2 m",
    "Accumulated shortwave radiation",
    "Average mean temperature",
    "Average daily temperature range",
    "Number of cold stress days",
    "Number of rainy days",
    "Average rainfall intensity on rainy days",
    "Number of low-humidity days",
    "Average vapor pressure deficit",
    "Number of vapor pressure deficit stress days"
  )
)

knitr::kable(
  weather_covariates_dictionary,
  align = c("l", "c", "l"),
  caption = "Tabela 2. Covariáveis derivadas do clima usadas para caracterizar as safras e apoiar a construção do kernel climático."
) %>%
  kableExtra::kable_styling(
    full_width = FALSE,
    bootstrap_options = c("striped", "hover", "condensed", "responsive"),
    position = "center",
    font_size = 12
  ) %>%
  kableExtra::row_spec(0, bold = TRUE)

weather_covariates_display <- weather_covariates %>%
  mutate(across(-year, ~ round(.x, 2))) %>%
  rename(Year = year)

knitr::kable(
  weather_covariates_display,
  align = c("c", rep("c", ncol(weather_covariates_display) - 1)),
  caption = "Tabela 3. Covariáveis anuais derivadas do clima obtidas dos dados NASA POWER para as safras de 2011 e 2012."
) %>%
  kableExtra::kable_styling(
    full_width = FALSE,
    bootstrap_options = c("striped", "hover", "condensed", "responsive"),
    position = "center",
    font_size = 11
  ) %>%
  kableExtra::row_spec(0, bold = TRUE) %>%
  kableExtra::scroll_box(width = "100%", height = "320px")
```

Na versão em português, o chunk acima é mantido como documentação completa da engenharia de atributos, mas a renderização reutiliza os arquivos finais já produzidos por `climate_data.Rmd`. Assim, evitamos recalcular e regravar os mesmos resumos anuais e a tabela expandida.

Este chunk carrega silenciosamente os arquivos de covariáveis já produzidos pelo arquivo em inglês, evitando repetir a engenharia de atributos.

```{r load_engineered_climate_outputs, include=FALSE}
weather_covariates_path <- "output/climate_results/environmental_covariates.csv"
ecs_expanded_path <- "output/climate_results/environmental_covariates_expanded.csv"

if (!file.exists(weather_covariates_path) || !file.exists(ecs_expanded_path)) {
  stop("Arquivos finais de clima não encontrados em 'output/climate_results/'. Execute primeiro climate_data.Rmd para gerar as covariáveis climáticas usadas por esta versão em português.")
}

weather_covariates <- readr::read_csv(weather_covariates_path, show_col_types = FALSE)
ecs_expanded <- readr::read_csv(ecs_expanded_path, show_col_types = FALSE)

weather_covariates_dictionary <- tibble::tibble(
  Variable = c(
    "TMAX_AVG", "TMIN_AVG", "GDD_CUM", "HEAT_STRESS_DAYS", "PRECTOT",
    "DRY_DAYS", "RH_AVG", "WS2M_AVG", "RAD_CUM", "T_AVG",
    "DTR_AVG", "COLD_STRESS_DAYS", "RAINY_DAYS", "PREC_INTENSITY",
    "LOW_RH_DAYS", "VPD_AVG", "VPD_STRESS_DAYS"
  ),
  Unit = c(
    "°C", "°C", "°C day", "days", "mm",
    "days", "%", "m s^-1", "MJ m^-2", "°C",
    "°C", "days", "days", "mm day^-1",
    "days", "kPa", "days"
  ),
  Description = c(
    "Temperatura máxima média durante a safra",
    "Temperatura mínima média durante a safra",
    "Graus-dia acumulados",
    "Número de dias com estresse térmico",
    "Precipitação total durante a safra",
    "Número de dias secos",
    "Umidade relativa média",
    "Velocidade média do vento a 2 m",
    "Radiação de onda curta acumulada",
    "Temperatura média",
    "Amplitude térmica diária média",
    "Número de dias com estresse por frio",
    "Número de dias chuvosos",
    "Intensidade média de chuva em dias chuvosos",
    "Número de dias com baixa umidade",
    "Déficit de pressão de vapor médio",
    "Número de dias com estresse por déficit de pressão de vapor"
  )
)

weather_covariates_display <- weather_covariates %>%
  mutate(across(-year, ~ round(.x, 2))) %>%
  rename(Ano = year)
```

Este chunk exibe as tabelas finais de covariáveis climáticas para que o leitor veja exatamente quais resumos foram produzidos para as etapas seguintes.

```{r climate_covariate_tables_pt}
knitr::kable(
  weather_covariates_dictionary,
  align = c("l", "c", "l"),
  caption = "Tabela 2. Covariáveis derivadas do clima usadas para caracterizar as safras e apoiar a construção do kernel climático."
) %>%
  kableExtra::kable_styling(
    full_width = FALSE,
    bootstrap_options = c("striped", "hover", "condensed", "responsive"),
    position = "center",
    font_size = 12
  ) %>%
  kableExtra::row_spec(0, bold = TRUE)

knitr::kable(
  weather_covariates_display,
  align = c("c", rep("c", ncol(weather_covariates_display) - 1)),
  caption = "Tabela 3. Covariáveis anuais derivadas do clima obtidas dos dados NASA POWER para as safras de 2011 e 2012."
) %>%
  kableExtra::kable_styling(
    full_width = FALSE,
    bootstrap_options = c("striped", "hover", "condensed", "responsive"),
    position = "center",
    font_size = 11
  ) %>%
  kableExtra::row_spec(0, bold = TRUE) %>%
  kableExtra::scroll_box(width = "100%", height = "320px")
```

### 6.2 Interpretação das covariáveis derivadas do clima resultantes

A tabela final contém uma linha por ano e vários descritores climáticos.

Por exemplo:

- `GDD_CUM` resume o acúmulo térmico durante o ciclo da cultura.
- `PRECTOT` resume a entrada total de água pela chuva.
- `DRY_DAYS` e `HEAT_STRESS_DAYS` quantificam a frequência de estresse.
- `VPD_AVG` e `VPD_STRESS_DAYS` capturam a secura atmosférica.
- `RAD_CUM` resume a energia solar sazonal disponível para a cultura.

Esta tabela é a saída prática que conecta o tutorial climático à etapa de modelagem preditiva do projeto e à posterior construção do kernel climático.

No pipeline final reduzido, essas saídas derivadas do clima são usadas apenas nos modelos que incluem explicitamente `W`, isto é, M10-M18. Elas não se destinam a substituir o efeito categórico de ambiente (`E`), que ainda captura a distinção entre os quatro macroambientes. Como a informação climática é resumida no nível do ano, `CS11_WS` e `CS11_WW` compartilham a assinatura climática de 2011, enquanto `CS12_WS` e `CS12_WW` compartilham a assinatura climática de 2012.

## 7. Salvar as saídas finais

A última seção armazena os arquivos processados gerados pelo tutorial. Salvar explicitamente as saídas é importante porque separa a obtenção dos dados da modelagem posterior, tornando o fluxo mais fácil de reproduzir e auditar.

Três arquivos são exportados:

1. `texas_climate_data_raw.csv`: registros meteorológicos diários brutos.
2. `environmental_covariates.csv`: uma linha por ano com os resumos climáticos anuais derivados.
3. `environmental_covariates_expanded.csv`: registros meteorológicos diários limpos vinculados aos resumos climáticos anuais.

Os dois últimos arquivos mantêm seus nomes históricos para compatibilidade com os scripts posteriores, embora agora representem covariáveis derivadas do clima.

Nesta versão em português, o chunk de gravação final permanece apenas como documentação do fluxo operacional. Os arquivos já devem ter sido gerados anteriormente pela versão em inglês e são reutilizados aqui por meio dos chunks ocultos de carregamento.

Este chunk documenta a gravação das saídas climáticas brutas e derivadas em disco, para que os módulos posteriores reutilizem esses arquivos sem refazer o processamento.

```{r save_csv, eval=FALSE}
write.csv(
  weather_covariates,
  "output/climate_results/environmental_covariates.csv",
  row.names = FALSE
)

write.csv(
  ecs_expanded,
  "output/climate_results/environmental_covariates_expanded.csv",
  row.names = FALSE
)

cat("Climate files successfully saved in 'output/climate_results/'.")
```

## 8. Observações finais

Este tutorial estabelece um pipeline reprodutível de pré-processamento climático para o estudo. A partir de observações meteorológicas diárias, ele produz um conjunto curado de covariáveis derivadas do clima e figuras prontas para artigo.

No fluxo mais amplo do projeto, essas saídas não são o objetivo final. Elas são objetos científicos intermediários que apoiam a construção do kernel climático (`W`) usado nos modelos M10-M18.

Também é importante observar que o kernel climático não substitui o efeito categórico de ambiente (`E`). Neste conjunto de dados, a assinatura climática de 2011 é compartilhada por `CS11_WS` e `CS11_WW`, e a assinatura climática de 2012 é compartilhada por `CS12_WS` e `CS12_WW`. Portanto, `W` captura similaridade meteorológica específica do ano, enquanto `E` continua representando a distinção categórica entre os quatro macroambientes.
