---
title: "Tutorial: Preparação de Dados Climáticos (NASA POWER)"
author: 
  - Costa, W. G.^[Weverton Gomes da Costa, Pós-Doutorando, Departamento de Estatística - Universidade Federal de Viçosa, wevertonufv@gmail.com]
date: "`r Sys.Date()`"
site: workflowr::wflow_site
url: https://wevertongomescosta.github.io/Integrating-nir-genomic-kernel/
output:
  workflowr::wflow_html:
    toc: TRUE
    toc_depth: 3
    toc_float: TRUE
  highlight: github
  code_download: yes
editor_options:
  chunk_output_type: console
github-repo: wevertongomescosta.github.io/Integrating-nir-genomic-kernel/
---

```{r setup, include=FALSE}
knitr::opts_chunk$set(echo = TRUE, warning = FALSE, message = FALSE, out.width = "100%")
```

## 1. Introdução

Este tutorial detalha o processo de obtenção e processamento de dados climáticos diários para os experimentos de milho no Texas (College Station, TX) realizados em 2011 e 2012.

O **objetivo principal** deste script não é apenas baixar os dados, mas transformá-los de séries temporais diárias (ex: 150 dias de temperatura) em um conjunto conciso de **Covariáveis Ambientais (ECs)**. Essas ECs (ex: "total de dias de estresse térmico", "GDD acumulado", "VPD médio") quantificam as características macroambientais de cada ano.

Essas ECs são o componente "W" (de *Weather*, ou Clima) em nossos modelos preditivos ($G + E + W$). Elas serão usadas posteriormente para construir uma matriz de parentesco climático (ou *kernel*, $K_W$), que nos permite modelar as interações $G \times W$ e melhorar a precisão da predição genômica.

* **Local:** College Station, TX.
* **Períodos:** Estação de crescimento (1 de Maio a 30 de Setembro) para os anos de **2011 e 2012**.

## 2. Configuração do Ambiente R

Primeiro, carregamos nossa "caixa de ferramentas". Cada pacote R tem uma função específica:

* `nasapower`: O pacote principal. Ele fornece uma interface de cliente R para a API [NASA POWER](https://power.larc.nasa.gov/), permitindo-nos baixar dados climáticos globais diretamente para o R.
* `dplyr` e `lubridate`: Nossas ferramentas de manipulação de dados. `dplyr` é usado para filtrar, agrupar e resumir os dados, enquanto `lubridate` facilita o trabalho com datas.
* `ggplot2`: Usado para a análise exploratória visual, permitindo-nos "ver" as condições climáticas de cada ano.

```{r packages, message=FALSE, warning=FALSE}
# Se os pacotes não estiverem instalados, descomente e execute as linhas abaixo
# install.packages("nasapower")
# install.packages("tidyverse")
# install.packages("lubridate")

# Carregar os pacotes
library(nasapower)
library(tidyverse)
library(lubridate)
```

## 3. Definição dos Parâmetros

Definimos as constantes para nossa consulta à API.

  * `coords_texas`: As coordenadas geográficas exatas do local do experimento.
  * `dates`: As datas de início e fim da estação de crescimento do milho para cada ano (Maio a Setembro).
  * `params`: Os parâmetros climáticos específicos que solicitamos à NASA. Escolhemos estes porque são os "ingredientes brutos" necessários para nossas Covariáveis Ambientais (ECs). Por exemplo, `T2M_MAX` e `T2M_MIN` são necessários para calcular os Graus-Dia Acumulados (GDD), e `RH2M` é usado para calcular o Déficit de Pressão de Vapor (VPD).

```{r parameters}
# Coordenadas do local de experimento no Texas
coords_texas <- c(lon = -96.3344, lat = 30.6282)

# Período de interesse (estação de crescimento do milho)
start_date_2011 <- "2011-05-01"
end_date_2011 <- "2011-09-30"

start_date_2012 <- "2012-05-01"
end_date_2012 <- "2012-09-30"

# Parâmetros climáticos a serem baixados
# PRECTOTCORR = Precipitação Total Corrigida (mm/dia)
# T2M_MAX = Temperatura Máxima a 2 metros (°C)
# T2M_MIN = Temperatura Mínima a 2 metros (°C)
# RH2M = Umidade Relativa a 2 metros (%)
params <- c("PRECTOTCORR", "T2M_MAX", "T2M_MIN", "RH2M",   # Originais
            "ALLSKY_SFC_SW_DWN",                          # Radiação Solar
            "WS2M")                                       # Velocidade do Vento
```

## 4. Obtenção dos Dados via API NASA POWER

Com nossos parâmetros definidos, usamos a função `get_power()` para consultar os servidores da NASA.

Fazemos duas chamadas separadas: uma para a estação de 2011 e outra para 2012. Em seguida, usamos `bind_rows()` do `dplyr` para empilhar esses dois conjuntos de dados em um único *dataframe* (`texas_climate_data`).

Por fim, convertemos a coluna de data (que vem como `YYYYMMDD`) para um formato de data R adequado usando `lubridate::ymd()`. Salvamos este arquivo "bruto" como um CSV para reprodutibilidade, garantindo que não precisemos baixar os dados novamente.

```{r get_data}
# Obter dados para Texas 2011
data_tx_2011 <- get_power(
  community = "AG",
  lonlat = coords_texas,
  pars = params,
  dates = c(start_date_2011, end_date_2011),
  temporal_api = "DAILY"
) %>% mutate(year = 2011)

# Obter dados para Texas 2012
data_tx_2012 <- get_power(
  community = "AG",
  lonlat = coords_texas,
  pars = params,
  dates = c(start_date_2012, end_date_2012),
  temporal_api = "DAILY"
) %>% mutate(year = 2012)
```

```{r get_data2}
# Combinar os dados do Texas em um único dataframe
texas_climate_data <- bind_rows(data_tx_2011, data_tx_2012)

# Transformar a data para o formato correto e adicionar mês para facilitar a plotagem
texas_climate_data <- texas_climate_data %>%
  mutate(date = ymd(YYYYMMDD))

# Visualizar as primeiras linhas da tabela de dados
knitr::kable(head(texas_climate_data), caption = "Amostra dos Dados Climáticos do Texas")

# Salvar os dados brutos para referência futura
write.csv(texas_climate_data, "output/climate_results/texas_climate_data_raw.csv", row.names = FALSE)
```

## 5. Análise Exploratória e Visualização (EDA)

Antes de processar os dados, devemos sempre visualizá-los. Esta etapa de Análise Exploratória de Dados (EDA) é vital para:

1.  **Validação:** Confirmar se os dados parecem razoáveis (sem picos ou vales absurdos).
2.  **Compreensão:** Entender a natureza dos ambientes. Os artigos originais descrevem 2011 como um ano de seca severa. Nossos gráficos devem confirmar isso.

### 5.1 Precipitação Diária (mm/dia)

Este gráfico nos permite "ver" o estresse hídrico. A diferença entre os dois anos é nítida: 2011 teve precipitação quase nula durante a maior parte da estação de crescimento, confirmando as condições de seca. 2012 teve eventos de chuva mais significativos e distribuídos.

```{r plot_precipitation, fig.width=10, fig.height=6}
ggplot(texas_climate_data, aes(x = date, y = PRECTOTCORR)) +
geom_bar(stat = "identity", fill = "steelblue", alpha = 0.8) +
facet_wrap(~ year, scales = "free_x") +
labs(
 title = "Daily Precipitation in College Station, TX (2011-2012)",
 subtitle = "Data obtained from the NASA POWER API",
 x = "Date",
 y = "Precipitation (mm/day)"
) +
theme_minimal() +
scale_x_date(date_labels = "%b", date_breaks = "1 month") # Show the month
```

No entanto, o gráfico acima não facilita a comparação direta entre os dois anos para cada dia do mês. Para melhorar isso, podemos criar um gráfico de barras agrupadas (lado a lado) para cada dia do mês, separado por mês.

```{r}
# 1. Create necessary categorical columns
daily_data_with_parts <- texas_climate_data %>%
mutate(
 # Factor for 'fill' (grouping)
 ano = factor(year(date)),
 # Factor for panels (facets) - Use label = TRUE for month names (e.g., "Jan")
 mes = lubridate::month(date, label = TRUE),
 # Factor for X-axis (categorical)
 dia_mes = factor(mday(date))
)

# 2. Plot with dia_mes (x), ano (fill/dodge) and mes (facet)
# We store this plot in the variable 'p1'
p1 <- ggplot(daily_data_with_parts, aes(x = dia_mes, y = PRECTOTCORR, fill = ano)) +
# position = "dodge" now works, as 'dia_mes' is a factor
geom_bar(stat = "identity", position = "dodge", alpha = 0.8) +

# Use facet_wrap to separate months (facets will now have names)
# (Changed to ncol = 6 for a cleaner 2-row layout)
facet_wrap(~ mes, scales = "free_x", ncol = 6) +

labs(
 title = "Daily Precipitation in College Station, TX (2011 vs 2012)",
 subtitle = "Daily comparison, grouped by month",
 x = "Day of Month",
 y = "Precipitation (mm/day)",
 fill = "Year" # Legend title
) +
theme_minimal() +

# Optional: Clean up the X-axis, as 31 labels can be cluttered
# Show only days 1, 5, 10, 15, 20, 25, 30
scale_x_discrete(breaks = c(1, 5, 10, 15, 20, 25, 30))

p1
```

Para melhorar a visualização da precipitação mensal total, podemos agregar os dados diários em totais mensais e plotar as barras lado a lado para cada ano.

```{r}
# 1. Summarize daily data to monthly totals
monthly_precip <- texas_climate_data %>%
mutate(
 year = factor(year(date)), # Convert year to factor (for grouping)
 # Use label = TRUE for month names (e.g., "Jan")
 month = lubridate::month(date, label = TRUE) 
) %>%
group_by(year, month) %>%
summarise(Total_Precip = sum(PRECTOTCORR, na.rm = TRUE), .groups = 'drop')

# 2. Plot monthly data with side-by-side bars (position = "dodge")
# We store this plot in the variable 'p2'
p2 <- ggplot(monthly_precip, aes(x = month, y = Total_Precip, fill = year)) +
# Use position = "dodge" to place bars side-by-side
geom_bar(stat = "identity", position = "dodge") +
# No facet_wrap needed, as 'fill' now separates the years
labs(
 title = "Monthly Precipitation in College Station, TX (2011-2012)",
 subtitle = "Bars grouped by year",
 x = "Month",
 y = "Total Precipitation (mm/month)",
 fill = "Year" # Legend title
) +
theme_minimal()

p2
```

### 5.2 Temperatura Máxima Diária (°C)

Este gráfico nos ajuda a identificar o estresse térmico. Ambos os anos mostram longos períodos de calor extremo (acima de 35°C), mas 2011 parece ter um período de calor intenso mais sustentado. Na próxima seção, quantificaremos isso contando os "dias de estresse térmico".

```{r plot_temperature, fig.width=10, fig.height=6}
# We store this plot in the variable 'p3'
p3 <- texas_climate_data %>%
mutate(T2M_MEAN = (T2M_MAX + T2M_MIN) / 2) %>%
pivot_longer(
 cols = c(T2M_MEAN, T2M_MAX, T2M_MIN),
 names_to = "Temperature_Type",
 values_to = "Temperature"
) %>%
# Removed 'fill = Temperature_Type' from here
ggplot(aes(x = date, y = Temperature)) +
# Added 'color' mapping INSIDE aes()
geom_line(aes(color = Temperature_Type), alpha = 0.8) +
geom_smooth(
 method = "loess",
 se = FALSE,
 linetype = "dashed",
 color = "black"
) +
facet_wrap( ~ year, scales = "free_x") +
labs(
 title = "Daily Temperature in College Station, TX (2011-2012)",
 subtitle = "Dashed line represents the smoothed trend",
 x = "Date",
 y = "Temperature (°C)",
  color = "Temp. Type" # Legend title for color
) +
theme_minimal() +
scale_x_date(date_labels = "%b", date_breaks = "1 month")

p3
```

```{r, include=FALSE, eval=FALSE}
# Load necessary libraries
# install.packages("patchwork") # Uncomment this line if you haven't installed it
library(patchwork)

# Use patchwork to combine the plots
# Layout: p1 on the top row
#    p2 and p3 on the bottom row
combined_plot <- (p1) / (p2 + p3)

# Add automatic tagging (A, B, C) for publication
combined_plot <- combined_plot + plot_annotation(tag_levels = 'A')

# Print the combined plot to the screen
print(combined_plot)

# Save the combined plot to a single file
ggsave("output/climate_results/combined_climate_plot.tiff",
   plot = combined_plot,
   width = 14,
   height = 10,
   dpi = 300)
```


## 6. Criação das Covariáveis Ambientais (ECs)

Esta é a etapa mais crítica do script. Transformamos os dados de séries temporais diárias (\~150 linhas por ano) em apenas **uma linha por ano**, onde cada coluna representa uma característica resumida daquele ambiente.

### 6.1. Cálculo de Métricas Diárias

Primeiro, usamos `mutate()` para calcular novas métricas *para cada dia*:

  * **GDD (Growing Degree Days):** Uma medida agronômica padrão de acúmulo de calor para o desenvolvimento da planta. Usamos a fórmula padrão para milho (Base 10°C, Teto 30°C).
  * **DTR (Diurnal Temperature Range):** A diferença entre o máximo e o mínimo do dia.
  * **VPD\_DAILY (Vapor Pressure Deficit):** Uma métrica crucial que combina temperatura e umidade. É um indicador muito melhor do "estresse de seca" atmosférico do que a umidade relativa sozinha. Calculamos manualmente usando a fórmula de Tetens.

### 6.2. Agregação por Ano

Em seguida, usamos `group_by(year)` e `summarise()` para agregar essas métricas diárias em **Covariáveis Ambientais (ECs)** anuais. Por exemplo:

  * `GDD_CUM`: A *soma* de todos os GDDs diários da estação.
  * `HEAT_STRESS_DAYS`: A *contagem* de dias em que `T2M_MAX > 35`.
  * `PRECTOT`: A *soma* de toda a precipitação.
  * `VPD_AVG`: A *média* do VPD diário ao longo da estação.

O resultado, `environmental_covariates`, é um *dataframe* pequeno (neste caso, 2 linhas x \~20 colunas) que captura numericamente a essência de cada ambiente. Por fim, juntamos essas ECs de volta ao dataframe original para manter a estrutura completa.

```{r feature_engineering}
# Calcula GDD diário, DTR diário e VPD diário
texas_climate_data <- texas_climate_data %>%
  mutate(
    # --- Cálculos de Temperatura ---
    T_base = 10,
    T_upper = 30,
    T_eff_min = if_else(T2M_MIN < T_base, T_base, T2M_MIN),
    T_eff_max = if_else(T2M_MAX > T_upper, T_upper, T2M_MAX),
    T_avg_eff = (T_eff_min + T_eff_max) / 2,
    GDD = T_avg_eff - T_base,
    DTR = T2M_MAX - T2M_MIN,
    T_AVG_DAILY = (T2M_MAX + T2M_MIN) / 2,
    
    # --- CÁLCULO MANUAL DE VPD (O SUBSTITUTO) ---
    # 1. Pressão de Saturação de Vapor (e_s) em kPa (usando T_AVG_DAILY)
    #    (Fórmula de Tetens)
    SAT_VAP_PRES = 0.6108 * exp((17.27 * T_AVG_DAILY) / (T_AVG_DAILY + 237.3)),
    
    # 2. Pressão de Vapor Atual (e_a) em kPa (usando RH2M)
    ACT_VAP_PRES = SAT_VAP_PRES * (RH2M / 100),
    
    # 3. Déficit de Pressão de Vapor (VPD) diário
    VPD_DAILY = SAT_VAP_PRES - ACT_VAP_PRES
  )

# Agrega os dados por ano para criar as ECs
# Este é o dataframe final que será usado para construir o kernel W
environmental_covariates <- texas_climate_data %>%
  group_by(year) %>%
  summarise(
    # Covariáveis de Temperatura (Originais)
    TMAX_AVG = mean(T2M_MAX, na.rm = TRUE),
    TMIN_AVG = mean(T2M_MIN, na.rm = TRUE),
    GDD_CUM = sum(GDD, na.rm = TRUE),
    HEAT_STRESS_DAYS = sum(T2M_MAX > 35, na.rm = TRUE),
    
    # Covariáveis Hídricas (Originais)
    PRECTOT = sum(PRECTOTCORR, na.rm = TRUE),
    DRY_DAYS = sum(PRECTOTCORR == 0, na.rm = TRUE),
    RH_AVG = mean(RH2M, na.rm = TRUE),
    
    # Vento e Radiação (Originais)
    WS2M_AVG = mean(WS2M, na.rm = TRUE),
    RAD_CUM = sum(ALLSKY_SFC_SW_DWN, na.rm = TRUE),
    
    # Covariáveis de Temperatura (Adicionais)
    T_AVG = mean(T_AVG_DAILY, na.rm = TRUE),
    DTR_AVG = mean(DTR, na.rm = TRUE),
    COLD_STRESS_DAYS = sum(T2M_MIN < 10, na.rm = TRUE),
    
    # Covariáveis Hídricas (Adicionais)
    RAINY_DAYS = sum(PRECTOTCORR > 0, na.rm = TRUE),
    PREC_INTENSITY = ifelse(RAINY_DAYS > 0, PRECTOT / RAINY_DAYS, 0),
    LOW_RH_DAYS = sum(RH2M < 30, na.rm = TRUE),

    # --- NOVAS ECs (SUBSTITUTOS DE VPD/PET) ---
    VPD_AVG = mean(VPD_DAILY, na.rm = TRUE),
    VPD_STRESS_DAYS = sum(VPD_DAILY > 1.5, na.rm = TRUE), # Limiar de 1.5 kPa
    
    .groups = 'drop'
  )


# Replica as linhas para cada combinação de manejo hídrico (WS e WW)
# No seu modelo, a diferença WS/WW já é capturada pelo efeito de ambiente (E)
# As ECs representam o "macro-ambiente" (ano).
ecs_final <- texas_climate_data %>%
  full_join(environmental_covariates)

# Visualiza as covariáveis finais
head(ecs_final)
```

## 7. Salvar as Covariáveis

Finalmente, salvamos nosso *dataframe* agregado `ecs_final` em um arquivo CSV.

Este arquivo é o **produto final** deste script. Ele será carregado pelo script principal da análise (não mostrado aqui) para construir a matriz de parentesco climático (Kernel W), que quantifica a similaridade entre os ambientes (anos) com base em seus perfis climáticos.

```{r save_csv}
# Garante que a pasta 'output/climate_results' exista
if (!dir.exists("output/climate_results")) dir.create("output/climate_results")

# Salva o arquivo de *covariáveis agregadas*
write.csv(ecs_final, "output/climate_results/environmental_covariates.csv", row.names = FALSE)

cat("Arquivo 'environmental_covariates.csv' salvo com sucesso na pasta 'output/climate_results'!")
```