---
title: "Analysis of NIR and Genomic Kernel Integration - Scale all"
author: 
  - Costa, W. G.^[Weverton Gomes da Costa, Pós-Doutorando, Departamento de Estatística - Universidade Federal de Viçosa, wevertonufv@gmail.com]
date: "`r Sys.Date()`"
site: workflowr::wflow_site
url: https://wevertongomescosta.github.io/Integrating-nir-genomic-kernel/
output:
  workflowr::wflow_html:
    toc: TRUE
    toc_depth: 3
    toc_float: TRUE
  highlight: github
  code_download: yes
editor_options:
  chunk_output_type: console
github-repo: wevertongomescosta.github.io/Integrating-nir-genomic-kernel/
---

```{r setup, include=FALSE}
knitr::opts_chunk$set(echo = TRUE, warning = FALSE, message = FALSE, out.width = "100%")
```

# Analysis of NIR and Genomic Kernel Integration

Este documento detalha o *pipeline* de análise para integrar dados de Espectroscopia de Refletância no Infravermelho Próximo (NIR), dados genômicos e climáticos usando métodos de *kernel* para aumentar a precisão da predição. A análise inclui o pré-processamento de dados, ajuste de modelos e avaliação do desempenho preditivo.

Este script foca especificamente nas etapas iniciais e cruciais de **carregamento, limpeza e alinhamento** dos diferentes tipos de dados.

## 1) Load Required Libraries and Data

Nesta etapa, carregamos nosso "kit de ferramentas" de pacotes R. Cada um deles é essencial para diferentes partes da análise:

  * `tidyverse`: Uma coleção de pacotes (como `dplyr` e `tidyr`) para a manipulação, limpeza e organização geral dos dados.
  * `data.table`: Extremamente eficiente para ler e manipular arquivos de dados muito grandes, como nossas matrizes genômicas (SNPs) e espectrais (NIR).
  * `BGLR`: O pacote central para a modelagem Bayesiana. Ele será usado posteriormente para ajustar os modelos de predição genômica usando os *kernels* que prepararemos.
  * `parallel` & `doParallel`: Ferramentas para paralelizar nossos cálculos. Essenciais para rodar as análises de validação cruzada (CV) em tempo hábil.
  * `MASS`: Contém funções estatísticas adicionais que podem ser úteis.

```{r load-libraries, message=FALSE}
# Pacotes principais
library(tidyverse)    # Manipulação de dados
library(data.table)   # Leitura eficiente de grandes arquivos
library(BGLR)         # Modelagem Bayesiana para predição genômica

# Paralelismo
library(parallel)     
library(doParallel)   

# Funções estatísticas adicionais
library(MASS)                                     # Funções estatísticas
library(gridExtra) 
library(grid) 
```

## 2) Data Loading and Preprocessing

Os dados utilizados nesta análise vêm de três fontes principais. O objetivo desta seção é carregá-los e garantir que estejam consistentes entre si.

### 2.1) Carregamento dos Dados

Primeiro, carregamos os arquivos brutos do disco.

  * **NIR.csv**: Este é um arquivo rico que contém múltiplos tipos de informação:
    1.  IDs (`Pedigree`, `Env`).
    2.  As variáveis de resposta (traits) que queremos prever, como `GY` (Produtividade) e `KW` (Peso de Grão), que provavelmente são BLUPs calculados anteriormente.
    3.  As próprias leituras espectrais (bandas do NIR), que usaremos como preditores.
  * **GAPIT.Genotype.Numerical.txt**: Contém os dados genotípicos.
    1.  `taxa`: O ID do genótipo.
    2.  Colunas de marcadores (SNPs) em formato numérico (ex: -1, 0, 1), que é o formato ideal para construir uma matriz de parentesco genômico (Kernel G).
  * **Pheno**: Este objeto não é carregado de um arquivo. Em vez disso, ele é **extraído** do arquivo `NIR` para isolar as variáveis de resposta (fenótipos) que nossos modelos tentarão prever.

Dados fenotípicos com leituras espectrais e os blups

```{r load-nir-data}
# Carrega dados fenômicos (NIR)
NIR <- fread("data/NIR.csv") %>% as.data.frame()

# Visualização inicial
head(NIR[, 1:7])    # primeiras colunas
unique(NIR$Env)     # ambientes disponíveis
```

Dados genotípicos com marcadores SNP

```{r load-genotipic-data}
# Carrega dados genotípicos (SNPs processados pelo GAPIT)
Geno <- fread("data/GAPIT.Genotype.Numerical.txt") %>% as.data.frame()

# Visualização inicial
head(Geno[, 1:5])
```

Dados fenotipicos com BLUPs

```{r load-blups}
# Extrai as colunas de ID (Pedigree, Env) e as traits (GY, KW) do 
# dataframe NIR para criar nosso dataframe 'Pheno' (fenótipos).
Pheno <- NIR[, c("Pedigree", "Env", "GY", "KW")]  %>% 
  arrange(Env, Pedigree) # Ordena os dados para consistência

# Visualização inicial
head(Pheno)
```

### 2.2) Alinhamento de Genótipos

Esta é uma etapa **crítica**. Nossos modelos assumem que a linha *i* da matriz genômica (`Geno`) corresponde ao indivíduo da linha *i* da matriz fenotípica (`Pheno`). Se os dados não estiverem perfeitamente alinhados, os resultados serão inválidos.

Aqui, garantimos que todos os *dataframes* (`NIR`, `Geno`, `Pheno`) contenham **exatamente o mesmo conjunto de genótipos**.

Filtra os dados para manter apenas os genótipos compartilhados em ambos os conjuntos

```{r filter-shared-genotypes}
# Identifica genótipos compartilhados
# A função 'intersect' encontra os IDs de genótipos (Pedigree/taxa) 
# que estão presentes EM AMBOS os arquivos, Geno e NIR.
Pedigree <- intersect(Geno$taxa, NIR$Pedigree)

# Filtra os dataframes para manter APENAS os genótipos compartilhados
NIR   <- NIR[NIR$Pedigree %in% Pedigree, ]
Geno  <- Geno[Geno$taxa %in% Pedigree, ]
Pheno <- Pheno[Pheno$Pedigree %in% Pedigree, ]

# Checagem de sanidade: verifica se o número de genótipos únicos
# é o mesmo em todos os objetos de dados.
cat("Genótipos em NIR:", length(unique(NIR$Pedigree)), "\n")
cat("Genótipos em Geno:", length(Geno$taxa), "\n")
cat("Genótipos em Pheno:", length(unique(Pheno$Pedigree)), "\n")
```

## 3) Dividindo os dados NIR por ambiente

Para modelar as interações Genótipo-por-Ambiente (GxE), muitas vezes precisamos analisar os dados por ambiente ou construir *kernels* específicos para cada ambiente.

Esta seção prepara os dados para essa análise, separando o *dataframe* `NIR` (que contém os dados espectrais) em quatro subconjuntos, um para cada ambiente experimental.

Separa NIR em quatro subconjuntos (a, b, c, d), correspondentes aos ambientes CS11\_WS, CS11\_WW, CS12\_WS e CS12\_WW.

```{r preprocess-data}
# Cria um dataframe separado para cada um dos quatro ambientes
a <- NIR[NIR$Env == "CS11_WS", ]
b <- NIR[NIR$Env == "CS11_WW", ]
c <- NIR[NIR$Env == "CS12_WS", ]
d <- NIR[NIR$Env == "CS12_WW", ]

# Define nomes de linhas
# Define o 'Pedigree' como o nome da linha (rownames).
# Isso é essencial para alinhar matrizes e kernels posteriormente.
rownames(a) <- a$Pedigree
rownames(b) <- b$Pedigree
rownames(c) <- c$Pedigree
rownames(d) <- d$Pedigree

# Ordena por Pedigree
# Garante que as linhas em cada dataframe ambiental estejam
# na mesma ordem alfabética de 'Pedigree'.
a <- a[order(rownames(a)), ]
b <- b[order(rownames(b)), ]
c <- c[order(rownames(c)), ]
d <- d[order(rownames(d)), ]
```

### 3.1) Identificação de Genótipos Comuns a Todos os Ambientes

Embora já tenhamos filtrado os genótipos comuns entre `Geno` e `NIR`, alguns genótipos podem não ter sido cultivados em *todos* os quatro ambientes.

Para análises de interação GxE que exigem dados balanceados (ou para criar a matriz de parentesco principal), geralmente usamos apenas o conjunto de genótipos que têm dados em *todos* os ambientes.

Identifica os genótipos presentes em todos os ambientes

```{r shared-genotypes}
# Identifica os genótipos presentes em todos os ambientes
# 'Reduce(intersect, ...)' aplica a função 'intersect' cumulativamente
# à lista de IDs de pedigree dos 4 ambientes (a, b, c, d) e do 'Geno'.
# O resultado é a lista de genótipos que estão presentes em TODO LUGAR.
Pedigree_communs <- Reduce(intersect, list(Geno$taxa, a$Pedigree, b$Pedigree, c$Pedigree, d$Pedigree))
length(Pedigree_communs)  # Número de genótipos consistentes
```

## 4) Criando a matriz de relacionamento genômico (ZG)

Nesta seção, criamos o *kernel* genômico, `ZG`. Um "kernel" é fundamentalmente uma matriz de parentesco ou similaridade.

O passo crucial aqui é que, em vez de criar um kernel único para os 300+ genótipos únicos, estamos criando um kernel para as **observações** (genótipo *dentro* de um ambiente). A lógica é:

1.  **Ordenar e Preparar `Geno`**: Asseguramos que a matriz genômica (`Geno`) esteja ordenada alfabeticamente por genótipo (`taxa`), definimos os `rownames` e removemos a coluna de ID, deixando apenas os marcadores numéricos.
2.  **Escalonar *Por* Ambiente**: Este é o passo mais importante. Usamos `scale(subset(Geno, ...))` para padronizar (centralizar e escalonar) os marcadores SNP. Note que isso é feito *separadamente* para o conjunto de genótipos em cada ambiente (a, b, c, d). Isso padroniza os alelos com base na média e variância daquele subconjunto específico de indivíduos.
3.  **Empilhar (`rbind`)**: Combinamos as quatro matrizes genômicas escalonadas (Geno.a, Geno.b, Geno.c, Geno.d) em uma única matriz grande, `Geno.all`. A ordem das linhas em `Geno.all` agora corresponde à ordem das observações no *dataframe* `Pheno`.
4.  **Calcular o Kernel (`tcrossprod`)**: Usamos o produto cruzado (`tcrossprod`) dividido pelo número de marcadores (`ncol`) para calcular a matriz de parentesco genômico (similar ao método 1 de VanRaden).

O resultado, `ZG`, é uma grande matriz de parentesco (N total de observações x N total de observações) que representa a similaridade genômica entre todas as observações.

```{r zg}
# Ordena os dados genotípicos por taxa
Geno <- Geno[order(Geno$taxa), ]
rownames(Geno) <- Geno$taxa
Geno <- Geno[, -1]  # remove coluna taxa

# Escalonamento por ambiente
Geno.a <- scale(subset(Geno, rownames(Geno) %in% a$Pedigree),
                center = TRUE,
                scale = TRUE)
Geno.b <- scale(subset(Geno, rownames(Geno) %in% b$Pedigree),
                center = TRUE,
                scale = TRUE)
Geno.c <- scale(subset(Geno, rownames(Geno) %in% c$Pedigree),
                center = TRUE,
                scale = TRUE)
Geno.d <- scale(subset(Geno, rownames(Geno) %in% d$Pedigree),
                center = TRUE,
                scale = TRUE)

# Combina todos os ambientes (já escalonados por ambiente)
Geno.all <- rbind(Geno.a, Geno.b, Geno.c, Geno.d)
dim(Geno.all)
```

```{r zg2}
# Calcula matriz de relacionamento genômico
ZG <- tcrossprod(as.matrix(Geno.all)) / ncol(Geno.all)
```

Uma rápida verificação das dimensões e dos primeiros elementos da matriz `ZG` para garantir que o cálculo foi bem-sucedido.

```{r zg-checagem}
# Checagem
dim(ZG)
ZG[1:5, 1:5]
```

## 5) Criando a matriz de relacionamento fenômica (ZP)

Seguimos uma lógica **idêntica** à da seção anterior, mas desta vez usamos os dados espectrais do NIR (que chamamos de 'P' de *phenomic* ou *proximal sensing*).

1.  **Preparar `NIR`**: Para cada ambiente (a, b, c, d), removemos as 5 primeiras colunas de metadados (IDs, traits) e usamos `scale()` para padronizar os valores de cada banda espectral.
2.  **Empilhar (`rbind`)**: Combinamos as quatro matrizes NIR escalonadas em `NIR.all`.
3.  **Calcular o Kernel (`tcrossprod`)**: Calculamos `ZP`.

O resultado, `ZP`, é uma matriz (N total x N total) que mede a **similaridade espectral** entre cada par de observações. A hipótese é que indivíduos com espectros NIR similares podem compartilhar características fisiológicas ou de composição, independentemente de seu parentesco genômico.

```{r zp}
# Remove colunas de identificação e escala por ambiente
NIR.a <- scale(a[, -c(1:5)], center = TRUE, scale = TRUE)
NIR.b <- scale(b[, -c(1:5)], center = TRUE, scale = TRUE)
NIR.c <- scale(c[, -c(1:5)], center = TRUE, scale = TRUE)
NIR.d <- scale(d[, -c(1:5)], center = TRUE, scale = TRUE)

# Combina todos os ambientes (já escalonados)
NIR.all <- rbind(NIR.a, NIR.b, NIR.c, NIR.d)
dim(NIR.all)
```

```{r zp-2}
# Calcula matriz de relacionamento fenômico
ZP <- tcrossprod(as.matrix(NIR.all)) / ncol(NIR.all)
```

Novamente, verificamos as dimensões e o conteúdo da matriz `ZP`.

```{r zp-checagem}
# Checagem
dim(ZP)
ZP[1:5, 1:5]
```

## 6) Criando a matriz de relacionamento ambiental (ZE)

Esta é a forma mais **simples** de criar um kernel ambiental.

1.  **Matriz de Incidência (`ZE`)**: `model.matrix` cria uma matriz "dummy" (ou *one-hot encoding*). Ela tem uma linha para cada observação e uma coluna para cada ambiente (4 colunas no total). Um valor '1' é colocado na coluna correspondente ao ambiente daquela observação.
2.  **Kernel (`ZEZE`)**: Ao calcular `tcrossprod(ZE)`, criamos uma matriz (N total x N total) onde o elemento `[i, j]` é '1' se as observações *i* e *j* são do **mesmo ambiente**, e '0' caso contrário.

Este kernel modela um efeito ambiental "clássico" (ou de bloco), onde todas as observações dentro de um mesmo ambiente são tratadas como 100% relacionadas entre si (em termos de ambiente) e 0% relacionadas a observações de outros ambientes.

```{r ze-zeze}
# Cria matriz de incidência de ambientes (0/1)
ZE <- model.matrix(~ as.factor(Pheno$Env) - 1)

# Calcula matriz de relacionamento ambiental (produto cruzado)
ZEZE <- tcrossprod(ZE)

# Checagens
cat("Dimensões da matriz ZE:", dim(ZE), "\n")
cat("Dimensões da matriz ZEZE:", dim(ZEZE), "\n")

# Visualiza primeiras linhas
dim(ZE)
ZEZE[1:5, 1:5]
```

## 6.1) Criando a Matriz de Relacionamento Ambiental com Dados Climáticos (W)

Esta é uma abordagem muito mais **sofisticada** para modelar o ambiente, em vez de apenas usar os blocos da Seção 6. O objetivo é criar um kernel `ZW` (W de *Weather*, Clima) onde a similaridade entre duas observações é baseada na **similaridade climática real** dos seus ambientes.

A construção desta matriz `W` é complexa:

1.  **Carregar ECs**: Carregamos as Covariáveis Ambientais (ECs) do script anterior.
2.  **Separar Dados**: O código inteligentemente separa os dados climáticos em dois tipos:
      * **Agregados**: Dados que são um *único valor* para o ano (ex: `TMAX_AVG`, `GDD_CUM`). `ECs.2011` e `ECs.2012` armazenam esses vetores.
      * **Diários**: Dados que têm um valor por dia (ex: `PRECTOTCORR`).
3.  **Criar "Assinatura Climática"**: O `pivot_wider` é usado para transformar os dados *diários* de um formato "longo" (muitas linhas) para "largo". O resultado (`env_wide_2011`) é uma **única linha** (um vetor) que contém a "assinatura climática" completa daquele ano (ex: T2M\_dia1, T2M\_dia2, ..., T2M\_dia150).
4.  **Construir Matriz por Observação**: Para cada observação (linha) em um ambiente (ex: ambiente 'a', que é 2011):
      * Anexamos a "assinatura diária" de 2011 (replicada para aquela linha).
      * Anexamos as colunas para os dados diários de 2012, preenchidas com `NA`.
      * Anexamos o vetor de dados "agregados" de 2011.
      * Isso é repetido para todos os ambientes (a, b, c, d), preenchendo com `NA` os anos que não se aplicam.
5.  **Empilhar e Limpar**: `rbind` combina tudo na matriz `W`. `W[is.na(W)] <- 0` substitui os `NA`s por 0. Isso assume que a "não aplicabilidade" (ex: dados de 2012 para uma observação de 2011) contribui com 0 para a similaridade.
6.  **Calcular Kernel `ZW`**: Finalmente, `tcrossprod(W)` cria o kernel. `ZW` é uma matriz (N total x N total) que mede a similaridade climática detalhada entre cada par de observações, usando tanto dados diários quanto agregados.

```{r load-ecs}
# --- 1. Preparação Inicial dos Dados Climáticos (Feita uma vez) ---

# Carrega os dados climáticos
ECs_data <- read.csv("output/climate_results/environmental_covariates.csv") %>%
  dplyr::select(PRECTOTCORR:date, T_eff_min:VPD_STRESS_DAYS)

# --- 2. Escalonamento dos Dados Climáticos (Feito 1x) ---
# Seleciona apenas as covariáveis AGREGADAS (médias, somas)
ECs_data_scaled <- ECs_data %>%
  dplyr::select(TMAX_AVG:VPD_STRESS_DAYS) %>%
  scale(., center = TRUE, scale = TRUE) %>% unique()

# Cria ECs.2011 (1 linha com dados agregados e escalonados de 2011)
ECs.2011 <- matrix(ECs_data_scaled[1, ], nrow = 1)
colnames(ECs.2011) <- colnames(ECs_data_scaled)

# Cria ECs.2012 (1 linha com dados agregados e escalonados de 2012)
ECs.2012 <- matrix(ECs_data_scaled[2, ], nrow = 1)
colnames(ECs.2012) <- colnames(ECs_data_scaled)

# Prepara 2011: Filtra dados DIÁRIOS, extrai datas e escala
ECs.2011_filtered <- ECs_data %>% filter(year == 2011)
ECs.2011_scaled <- ECs.2011_filtered %>%
  dplyr::select(-year, -date, -(TMAX_AVG:VPD_STRESS_DAYS)) %>%
  scale(. , center = TRUE, scale = TRUE)
ECs.2011_dates <- ECs.2011_filtered$date

# Prepara 2012: Filtra dados DIÁRIOS, extrai datas e escala
ECs.2012_filtered <- ECs_data %>% filter(year == 2012)
ECs.2012_scaled <-    ECs.2012_filtered %>%
  dplyr::select(-year, -date, -(TMAX_AVG:VPD_STRESS_DAYS)) %>%
  scale(., center = TRUE, scale = TRUE)
ECs.2012_dates <- ECs.2012_filtered$date

# --- 3. Criar a Linha Única de Dados Climáticos "Largos" (Feito 2x) ---

# Cria o dataframe "largo" (1 linha) para 2011 (assinatura diária)
env_wide_2011 <- as.data.frame(ECs.2011_scaled) %>%
  mutate(date = ECs.2011_dates) %>%
  pivot_wider(names_from = date, values_from = -date)

# Cria o dataframe "largo" (1 linha) para 2012 (assinatura diária)
env_wide_2012 <- as.data.frame(ECs.2012_scaled) %>%
  mutate(date = ECs.2012_dates) %>%
  pivot_wider(names_from = date, values_from = -date)

# --- 4. Construção das Matrizes por Ambiente (em etapas) ---

# (Assumindo que os dataframes 'a', 'b', 'c', e 'd' já existem
# E que SEUS ROWNAMES são os IDs únicos, ex: "A188", "A1881"...)

# Etapa A: Ambiente CS11_WS
# **MUDANÇA AQUI: Use rownames(a) em vez de a$Pedigree**
ids_a <- rownames(a) 
ECs.a <- env_wide_2011[rep(1, length(ids_a)), ] 
ECs.a <- cbind(ECs.a, matrix(
  NA,
  nrow = length(ids_a),
  ncol = length(env_wide_2012),
  # **MUDANÇA AQUI: Atribui os nomes corretos imediatamente**
  dimnames = list(ids_a, colnames(env_wide_2012)) 
))
ECs.a <- cbind(ECs.a, ECs.2011) %>% as.matrix()
# A linha abaixo não é mais necessária, pois os nomes foram definidos no 'dimnames'
# rownames(ECs.a) <- ids_a 
dim(ECs.a)

# Etapa B: Ambiente CS11_WW
# **MUDANÇA AQUI: Use rownames(b)**
ids_b <- rownames(b)
ECs.b <- env_wide_2011[rep(1, length(ids_b)), ]
ECs.b <- cbind(ECs.b, matrix(
  NA,
  nrow = length(ids_b),
  ncol = length(env_wide_2012),
  # **MUDANÇA AQUI**
  dimnames = list(ids_b, colnames(env_wide_2012))
))
ECs.b <- cbind(ECs.b, ECs.2011) %>% as.matrix()
dim(ECs.b)

# Etapa C: Ambiente CS12_WS
# **MUDANÇA AQUI: Use rownames(c)**
ids_c <- rownames(c)
ECs.c <- env_wide_2012[rep(1, length(ids_c)), ]
ECs.c <- cbind(matrix(
  NA,
  nrow = length(ids_c),
  ncol = length(env_wide_2011),
  # **MUDANÇA AQUI**
  dimnames = list(ids_c, colnames(env_wide_2011))
),  ECs.c)
ECs.c <- cbind(ECs.c, ECs.2012) %>% as.matrix()
dim(ECs.c)

# Etapa D: Ambiente CS12_WW
# **MUDANÇA AQUI: Use rownames(d)**
ids_d <- rownames(d)
ECs.d <- env_wide_2012[rep(1, length(ids_d)), ]
ECs.d <- cbind(matrix(
  NA,
  nrow = length(ids_d),
  ncol = length(env_wide_2011),
  # **MUDANÇA AQUI**
  dimnames = list(ids_d, colnames(env_wide_2011))
), ECs.d)
ECs.d <- cbind(ECs.d, ECs.2012) %>% as.matrix()
dim(ECs.d)

# --- 5. Combinação e Criação da Matriz W ---
W <- rbind(ECs.a, ECs.b, ECs.c, ECs.d)

# --- CORREÇÃO: Alinhar os nomes de W com ZG ---
# Verifica se o número de linhas é o mesmo
print(paste("Linhas em W:", nrow(W)))
print(paste("Linhas em ZG:", nrow(ZG)))

if (nrow(W) == nrow(ZG)) {
  # Se for, assume que a ordem está correta e copia os nomes
  rownames(W) <- rownames(ZG)
  colnames(W) <- colnames(W) # Apenas para garantir
  print("Nomes de linha (rownames) de W atualizados para corresponder a ZG.")
} else {
  stop("ERRO: O número de linhas em W e ZG é diferente. A ordem está incorreta.")
}

# Verificação (opcional, mas recomendado)
# W[str_detect(rownames(W), "A188"), 1:5] 
# (Agora deve mostrar "A188", "A1881", "A1882", "A1883")

# Substitui NAs por 0 para permitir o cálculo do tcrossprod
W[is.na(W)] <- 0

# --- 6. Calcular a matriz de relacionamento ---
ZW <- tcrossprod(as.matrix(W)) / ncol(W)

# --- 7. Verificação Final ---
print(paste("ZW e ZG estão alinhados:", all(rownames(ZW) == rownames(ZG))))
print(paste("ZW e ZP estão alinhados:", all(rownames(ZW) == rownames(ZP))))
```

## 7) Verificações Finais de Alinhamento

Antes de prosseguir para a modelagem, executamos algumas verificações cruciais.

Primeiro, uma verificação pontual (spot-check) para um genótipo específico ('A188') para ver se os dados parecem corretos e alinhados nas matrizes empilhadas.

```{r}
Geno.all[str_detect(rownames(Geno.all), "A188"), 1:5]
W[str_detect(rownames(W), "A188"), 1:5]
NIR.all[str_detect(rownames(W), "A188"), 1:5]
```

Esta é a **verificação de alinhamento mais importante** da análise. Antes de passar os *kernels* para o BGLR, devemos garantir que todos eles (`ZW`, `ZG`, `ZP`) são:

1.  Quadrados (mesmo número de linhas e colunas).
2.  Simétricos (nomes de linhas == nomes de colunas).
3.  Perfeitamente alinhados entre si (nomes de linhas de ZW == nomes de linhas de ZG, etc.).

Se todos os testes abaixo retornarem `TRUE`, nossos *kernels* estão perfeitamente alinhados e prontos para a modelagem.

```{r}
all(rownames(ZW) == colnames(ZW))
all(rownames(ZG) == colnames(ZG))
all(rownames(ZP) == colnames(ZP))

all(rownames(ZW) == rownames(ZG))
all(rownames(ZW) == rownames(ZP))

all(colnames(ZW) == colnames(ZG))
all(colnames(ZW) == colnames(ZP))

all(unique(rownames(ZG)) == unique(colnames(ZG)))
all(unique(rownames(ZP)) == unique(colnames(ZP)))
all(unique(rownames(ZW)) == unique(colnames(ZW)))
```

Por fim, inspecionamos os cantos superiores esquerdos das três matrizes de relacionamento. Isso nos dá uma ideia visual dos valores de similaridade calculados e confirma que os `rownames` e `colnames` estão idênticos.

```{r}
ZW[1:5, 1:5]
ZG[1:5, 1:5]
ZP[1:5, 1:5]
```

## 8) Interações

Nesta seção, começamos a modelar as **interações**, como Genótipo-por-Ambiente (GxE) e Fenótipo-por-Ambiente (PxE). Estas interações são cruciais para entender como o desempenho de um genótipo (ou seu perfil NIR) muda em diferentes condições.

O método usado aqui é o **produto de Hadamard** (a multiplicação simples, elemento a elemento, `*` no R). A lógica é a seguinte:

  * `ZGZE = ZG * ZEZE`: Esta matriz representa a interação **Genômico × Ambiente (Categórico)**. Um elemento `[i, j]` nesta matriz só será diferente de zero se as observações *i* e *j* forem do **mesmo ambiente** (de `ZEZE`) *E* se elas estiverem **genomicamente relacionadas** (de `ZG`). Isso isola a variação genômica que é específica de cada ambiente.
  * `ZPZE`: Da mesma forma, representa a interação **Fenômico/NIR × Ambiente (Categórico)**.
  * `ZGZW` e `ZPZW`: Representam as interações **Genômico × Clima** e **Fenômico/NIR × Clima**. Esta é uma abordagem mais avançada, pois a força da interação não se baseia apenas em "estar no mesmo ambiente" (como `ZEZE`), mas na "similaridade climática real" (de `ZW`).

```{r interactions}
# Interação genômica × ambiente
ZGZE <- ZG * ZEZE
ZGZE[1:5, 1:5]

# Interação fenômica × ambiente
ZPZE <- ZP * ZEZE
ZPZE[1:5, 1:5]

# Salva com nomes padronizados (sem sufixo _all)
saveRDS(ZGZE, "output/Matrizes/ZGZE.rds")
saveRDS(ZPZE, "output/Matrizes/ZPZE.rds")

# Interação genômica × clima
ZGZW <- ZG * ZW
ZGZW[1:5, 1:5]

# Interação fenômica × clima
ZPZW <- ZP * ZW
ZPZW[1:5, 1:5]
```

## 9) GK and AK kernels

**Objetivo geral:** Os *kernels* lineares que criamos até agora (`ZG`, `ZP`) capturam apenas relações **aditivas**. No entanto, as interações biológicas são frequentemente **não-lineares**. Para capturar esses padrões complexos, construiremos dois tipos de *kernels* não-lineares. Estes *kernels* serão então usados para construir os modelos na seção 10.

**Tipos de kernels:**

  * **GK (Gaussian Kernel):** Mede a similaridade usando uma função gaussiana da distância. É poderoso para capturar "relações locais", onde indivíduos muito similares têm uma relação muito mais forte do que indivíduos moderadamente similares.
  * **AK (arc-cosseno Kernel):** Mede a similaridade com base no *ângulo* (correlação) entre os vetores dos indivíduos. É derivado da teoria de redes neurais e é eficaz na captura de padrões complexos e não-aditivos.

### 9.1) Gaussian kernel (GK)

Construir kernels baseados em funções de similaridade gaussiana, que capturam relações não lineares entre genótipos e fenótipos.

#### 9.1.1) Função de Otimização do Kernel Gaussiano

Antes de construir o *kernel*, precisamos encontrar o **hiperparâmetro de suavidade (`h`)** ideal. Um `h` errado pode fazer o modelo ter *overfitting* ou *underfitting*.

Esta função, `margh.fun`, é uma "função objetivo" que será usada por um otimizador (`optim`). Seu objetivo é encontrar o valor de `h` (e um parâmetro de escala `phi`) que **maximiza a log-verossimilhança marginal**.

Em termos simples: dado o nosso *kernel* candidato (`Kh`) e nossos dados fenotípicos (`y`), a função calcula o quão "prováveis" são os dados. O otimizador encontrará o `h` que torna os dados o mais provável possível.

  * `Kh <- exp(-h * D / q)`: Constrói o *kernel* gaussiano candidato.
  * `eigenKh`: Realiza a decomposição espectral, um passo matemático necessário.
  * `lden <- ...`: Calcula a log-verossimilhança marginal.
  * `return(-(lden + lprior))`: Retorna o *negativo* da log-verossimilhança (pois os otimizadores, por padrão, *minimizam*).

```{r gk-functions}
# Função de otimização do hiperparâmetro h
margh.fun <- function(theta, y, D, q, nu = 0.0001, Sc = 0.0001,
                      nuh = NULL, Sch = NULL, prior = NULL) {
  h <- theta[1]    # Parâmetro de suavidade do kernel
  phi <- theta[2]  # Parâmetro de escala
  
  Kh <- exp(-h * D / q)  # Matriz kernel gaussiana
  eigenKh <- eigen(Kh)   # Decomposição espectral
  
  nr <- length(which(eigenKh$values > 1e-10))  # Número de componentes relevantes
  Uh <- eigenKh$vectors[, 1:nr]                # Autovetores
  Sh <- eigenKh$values[1:nr]                   # Autovalores
  
  d <- t(Uh) %*% scale(y, scale = FALSE)    # Projeção dos dados
  
  # Log-verossimilhança marginal
  lden <- -0.5 * sum(log(1 + phi * Sh)) -
    (nu + nr - 1) / 2 * log(Sc + sum(d^2 / (1 + phi * Sh)))
  
  # Prior opcional sobre h
  if (!is.null(prior)) {
    lprior <- dgamma(h, nuh, Sch, log = TRUE)
  } else {
    lprior <- 0
  }
  
  return(-(lden + lprior))  # Retorna negativo da log-verossimilhança
}
```

#### 9.1.2) Construindo o Kernel Gaussiano Genômico (GGK)

Aqui, aplicamos a função de otimização aos nossos dados genômicos.

1.  `DG <- (as.matrix(dist(Geno)))^2`: Calcula a matriz de **distância** Euclidiana ao quadrado entre todos os **genótipos únicos** (ex: 300x300).
2.  `DG_proj <- ...`: Este é um passo crucial. `DG` é uma matriz de genótipos únicos, mas nosso modelo precisa de um *kernel* no espaço das **observações** (ex: 1200x1200). Este código "projeta" a matriz de distância `DG` para o espaço de observação `Pheno` usando a matriz de incidência `Z`. O resultado `DG_proj[i, j]` conterá a distância genômica entre a observação *i* e a observação *j*.
3.  `solG <- optim(...)`: Executa o otimizador (`optim`) usando `margh.fun` para encontrar o melhor `h` (baseado no trait `Pheno$GY`).
4.  `hG <- solG$par[1]`: Extrai o valor `h` otimizado.
5.  `GGK <- ...`: Constrói a matriz *kernel* `GGK` final usando o `hG` otimizado.

```{r ggk}
# Distâncias genômicas
DG <- (as.matrix(dist(Geno)))^2
q05G <- quantile(DG, 0.05)
DG[1:5,1:5]

# Projeta DG para o espaço dos genótipos
IDs <- as.character(Pheno$Pedigree)
DG <- DG[rownames(DG) %in% IDs, rownames(DG) %in% IDs]

IDs <- factor(IDs, levels = rownames(DG))
Z <- as.matrix(model.matrix(~ IDs - 1))
ZD <- tcrossprod(Z, DG)
DG_proj <- tcrossprod(ZD, Z)
```

```{r ggk-1, eval = FALSE}
# Otimização
solG <- optim(c(1, 1), margh.fun, y = Pheno$GY, D = DG_proj, q = q05G,
              method = "L-BFGS-B", lower = c(0.05, 0.05), upper = c(6, 30))
```

```{r, include=FALSE}
solG <- readRDS("output/Matrizes/solG.RDS")
```

```{r ggk-2}
hG <- solG$par[1]

# Kernel genômico
GGK <- exp(-hG * DG_proj / median(DG_proj))
```

```{r ggk-checagem}
# Checagem
dim(GGK)
GGK[1:5,1:5]
```

#### 9.1.3) Construindo o Kernel Gaussiano Fenômico (PGK)

Repetimos a mesma lógica, mas desta vez usando os dados espectrais (NIR).

1.  `DP <- (as.matrix(dist(NIR.all)))^2`: Calcula a matriz de distância Euclidiana ao quadrado diretamente dos dados espectrais (`NIR.all`). Como `NIR.all` já está no nível de observação (N total x N total), esta matriz `DP` já tem a dimensão correta.
2.  `DP_proj <- ...`: Este passo projeta a matriz `DP` (apesar de já ter a dimensão correta), garantindo que ela esteja perfeitamente alinhada com os `rownames` das outras matrizes *kernel*.
3.  `solP <- optim(...)`: Executa o otimizador para encontrar o `hP` ideal para os dados NIR.
4.  `PGK <- ...`: Constrói o *kernel* `PGK` final usando o `hP` otimizado.

```{r pgk}
# Distâncias fenômicas
DP <- (as.matrix(dist(NIR.all)))^2
q05P <- quantile(DP, 0.05)

IDs <- rownames(NIR.all)
DP <- DP[rownames(DP) %in% IDs, rownames(DP) %in% IDs]

IDs <- IDs
Z <- as.matrix(model.matrix(~ IDs - 1))
Z0 <- tcrossprod(Z, Z)
ZD <- tcrossprod(Z0, DP)
DP_proj <- tcrossprod(ZD, Z0)
```

```{r pgk-1, eval = FALSE}
# Otimização
solP <- optim(c(1, 1), margh.fun, y = Pheno$GY, D = DP_proj, q = q05P,
              method = "L-BFGS-B", lower = c(0.05, 0.05), upper = c(6, 30))
```

```{r, include=FALSE}
solP <- readRDS("output/Matrizes/solP.RDS")
```

```{r pgk-2}
hP <- solP$par[1]

# Kernel fenômico
PGK <- exp(-hP * DP_proj / median(DP_proj))
```

```{r pgk-checagem}
# Checagem
dim(PGK)
PGK[1:5,1:5]
```

#### 9.1.4) Interações com Kernels Gaussianos

Agora, podemos criar *kernels* de interação não-linear usando o produto de Hadamard com nossos novos *kernels* `GGK` e `PGK`. Isso nos permite modelar interações GxE e PxE **não-lineares**.

  * GGKE: interação genômico gaussiano × ambiente (categórico).
  * PGKE: interação fenômico gaussiano × ambiente (categórico).
  * GGKW: interação genômico gaussiano × clima.
  * PGKW: interação fenômico gaussiano × clima.

```{r interactions-gk}
GGKE    <- GGK * ZEZE
PGKE    <- PGK * ZEZE
GGKW    <- GGK * ZW
PGKW    <- PGK * ZW
```

### 9.2) Arc-cossin Kernels (AK)

Este é um método alternativo para capturar não-linearidade. O *kernel* Arc-cosseno é baseado no **ângulo** (ou correlação) entre os vetores de características dos indivíduos.

Uma característica chave deste método é o "nível de recursão" (`nl`). Um `nl = 1` é como um modelo linear, mas `nl > 1` é análogo a adicionar camadas a uma rede neural, permitindo que o *kernel* capture padrões cada vez mais complexos.

#### 9.2.1) Funções Auxiliares do Kernel Arc-Cosseno

Precisamos de um conjunto de funções para construir e otimizar este *kernel*.

  * `AK1.fun(X)`: Constrói o *kernel* de nível 1 (base). Ele calcula a correlação, converte em ângulo (`acos`) e então calcula o *kernel* com base nesse ângulo.
  * `AK.fun(AK1, nl)`: A função de recursão. Ela pega um *kernel* (como `AK1`) e aplica a transformação de arc-cosseno `nl` vezes.
  * `marg.AK(y, AK1, ml)`: A função de otimização. Assim como `margh.fun`, ela usa a log-verossimilhança marginal. Ela testa iterativamente `nl = 1`, `nl = 2`, etc., até um máximo `ml`, e **retorna o nível `nl`** que maximizou a verossimilhança.

```{r ak-functions}
###############################################################
# Código para AK (arc-cosseno Kernel)
# Referência: Crossa et al., 2019
# Objetivo: Ajustar um modelo de predição genômica usando kernel arc-cosseno
# com seleção automática do nível de recursão e modelagem de interação G×E.
###############################################################

# Função para calcular o kernel arc-cosseno de nível 1
AK1.fun <- function(X) {
  n <- nrow(X)
  cosalfa <- cor(t(X))  # Correlação entre vetores
  cosalfa[cosalfa > 1] <- 1
  cosalfa[cosalfa < -1] <- -1
  angulo <- acos(cosalfa)  # Ângulo entre vetores
  mag <- sqrt(apply(X, 1, function(x) crossprod(x)))  # Magnitude dos vetores
  sxy <- tcrossprod(mag)  # Produto cruzado das magnitudes
  AK1 <- (1 / pi) * sxy * (sin(angulo) + (pi - angulo) * cosalfa)
  AK1 <- AK1 / median(AK1, na.rm = TRUE)  # Normalização
  colnames(AK1) <- rownames(X)
  rownames(AK1) <- rownames(X)
  return(AK1)
}

# Função para selecionar o nível ótimo de recursão
marg.AK <- function(y, AK1, ml) {
  lden.fun <- function(phi, nr, Uh, Sh, d) {
    lden <- -0.5 * sum(log((1 + phi * Sh))) - (nr - 1) / 2 * log(sum(d^2 / ((1 + phi * Sh))))
    return(-lden)
  }
  
  vero <- function(y, GC) {
    Kh <- GC
    eigenKh <- eigen(Kh)
    nr <- length(which(eigenKh$values > 1e-10))
    Uh <- eigenKh$vectors[, 1:nr]
    Sh <- eigenKh$values[1:nr]
    d <- t(Uh) %*% scale(y, scale = FALSE)
    sol <- optimize(lden.fun, nr = nr, Uh = Uh, Sh = Sh, d = d,
                    lower = 0.0005, upper = 200)
    phi <- sol[[1]]
    log.vero <- 0.5 * sum(log((1 + phi * Sh))) -
      (nr - 1) / 2 * log(sum(d^2 / ((1 + phi * Sh))))
    return(log.vero)
  }
  
  GC <- AK1
  l <- 1
  GC2 <- GC
  vero1 <- vero(y = y, GC = GC2)
  m <- 0
  
  while (m == 0 && (l < ml)) {
    l <- l + 1
    GC <- AK.fun(AK1 = GC2, nl = 1)
    GC2 <- GC
    vero2 <- vero(y = y, GC = GC2)
    if (vero2 < vero1) m = 1
    vero1 <- vero2
  }
  
  return(l - 1)  # Retorna o nível ótimo de recursão
}

# Função para aplicar recursão ao kernel arc-cosseno
AK.fun <- function(AK1, nl) {
  n <- nrow(AK1)
  AK <- AK1
  for (l in 1:nl) {
    Aux <- tcrossprod(diag(AK))
    cosalfa <- AK * (Aux^(-1 / 2))
    cosa <- as.vector(cosalfa)
    cosa[cosa > 1] <- 1
    cosa[cosa < -1] <- -1
    angulo <- acos(cosa)
    angulo <- matrix(angulo, n, n)
    AK <- (1 / pi) * (Aux^(1 / 2)) * (sin(angulo) + (pi - angulo) * cos(angulo))
  }
  AK <- AK / median(AK, na.rm = TRUE)
  rownames(AK) <- rownames(AK1)
  colnames(AK) <- colnames(AK1)
  return(AK)
}
```

#### 9.2.2) Construindo o Kernel Arc-Cosseno Genômico (GAK)

1.  `GAK1 <- AK1.fun(Geno)`: Calcula o *kernel* base (`nl=1`) a partir dos dados dos **genótipos únicos**.
2.  `G <- tcrossprod(...)`: Projeta o *kernel* `GAK1` (ex: 300x300) para o **espaço de observação** (ex: 1200x1200) para a otimização.
3.  `Gl <- marg.AK(...)`: Executa a otimização para encontrar o **nível de recursão ótimo (`Gl`)** que melhor explica `Pheno$GY`.
4.  `G.L <- tcrossprod(...)`: Projeta o *kernel* base `GAK1` para o espaço de observação final (similar ao passo 2).
5.  `GAK <- AK.fun(...)`: Constrói o *kernel* **`GAK` final** aplicando a transformação de arc-cosseno `Gl` vezes.

```{r gak}
# Calcula o kernel arc-cosseno de nível 1 com base na matriz de marcadores
GAK1 <- AK1.fun(Geno)
dim(GAK1)
GAK1[1:5, 1:5]

# Seleciona os IDs do conjunto de dados
IDs <- as.character(Pheno[, "Pedigree"])
GAK1 <- GAK1[rownames(GAK1) %in% IDs, rownames(GAK1) %in% IDs]

# Projeta o kernel para o espaço dos genótipos de treino
IDs <- factor(IDs, levels = rownames(GAK1))
Z <- as.matrix(model.matrix(~ IDs - 1))
G <- tcrossprod(tcrossprod(Z, GAK1), Z)

# Seleciona o nível ótimo de recursão
Gl <- marg.AK(y = Pheno$GY, AK1 = G, ml = 50)

# Projeta o kernel para todos os indivíduos
IDs.L <- Pheno[, "Pedigree"]
IDs.L <- factor(IDs.L, levels = rownames(GAK1))
Z.L <- as.matrix(model.matrix(~ IDs.L - 1))
G.L <- tcrossprod(tcrossprod(Z.L, GAK1), Z.L)

# Aplica recursão
GAK <- AK.fun(AK1 = G.L, nl = Gl)
```

```{r gak-checagem}
# Checagem
dim(GAK)
GAK[1:5, 1:5]
```

#### 9.2.3) Construindo o Kernel Arc-Cosseno Fenômico (PAK)

Repetimos a lógica para os dados NIR.

1.  `PAK1 <- AK1.fun(NIR.all)`: Calcula o *kernel* base (`nl=1`) a partir dos dados espectrais (`NIR.all`).
2.  `P <- tcrossprod(...)`: Projeta/alinha o *kernel* `PAK1`.
3.  `Pl <- marg.AK(...)`: Encontra o **nível de recursão ótimo (`Pl`)** para os dados NIR.
4.  `P.L <- tcrossprod(...)`: Projeta o *kernel* base `PAK1` para o espaço de observação final.
5.  `PAK <- AK.fun(...)`: Constrói o *kernel* **`PAK` final** aplicando a transformação `Pl` vezes.

```{r pak}
# Calcula o kernel arc-cosseno de nível 1 com base na matriz fenômica
PAK1 <- AK1.fun(NIR.all)
dim(PAK1)
PAK1[1:5, 1:5]

# Seleciona os IDs do conjunto de dados
IDs <- as.character(rownames(NIR.all))
PAK1 <- PAK1[rownames(PAK1) %in% IDs, rownames(PAK1) %in% IDs]

# Projeta o kernel para o espaço dos fenótipos
IDs <- IDs
Z <- as.matrix(model.matrix(~ IDs - 1))
Z0 <- tcrossprod(Z, Z)
ZD <- tcrossprod(Z0, PAK1)
P <- tcrossprod(ZD, Z0)

# Seleciona o nível ótimo de recursão
Pl <- marg.AK(y = Pheno$GY, AK1 = P, ml = 50)

# Projeta o kernel para todos os indivíduos
IDs.L <- rownames(NIR.all)
Z.L <- as.matrix(model.matrix(~ IDs.L - 1))
Z0.L <- tcrossprod(Z.L, Z.L)
P.L <- tcrossprod(tcrossprod(Z0.L, PAK1), Z0.L)

# Aplica recursão
PAK <- AK.fun(AK1 = P.L, nl = Pl)
```

```{r pak-checagem}
dim(PAK)
PAK[1:5, 1:5]
```

#### 9.2.4) Interações com Arc-cosseno Kernels

Finalmente, criamos os *kernels* de interação não-linear finais usando o produto de Hadamard com `GAK` e `PAK`.

  * GAKE: interação GAK × Ambiente (Categórico).
  * PAKE: interação PAK × Ambiente (Categórico).
  * GAKW: interação GAK × Clima (Baseado em ECs).
  * PAKW: interação PAK × Clima (Baseado em ECs).

```{r interaction-AK}
# GAK × Ambiente
GAKE <- GAK * ZEZE
GAKE[1:5,1:5]

# PAK × Ambiente
PAKE <- PAK * ZEZE
PAKE[1:5,1:5]

# GAK × Clima
GAKW <- GAK * ZW
GAKW[1:5,1:5]

# PAK × Clima
PAKW <- PAK * ZW
PAKW[1:5,1:5]
```

## 10) Limpar o ambiente

Esta é uma etapa crucial de **gerenciamento de memória** e **checkpointing** (salvamento de progresso).

O processo de criação de *kernels* (especialmente os *kernels* GK e AK nas seções 8 e 9) é computacionalmente e intensivo em termos de memória. Ele cria muitos objetos intermediários grandes (ex: `DG`, `DP`, `solG`, `GAK1`, `Geno.a`, etc.) que não são mais necessários para a modelagem.

Se não limpássemos o ambiente, correríamos um sério risco de ficar sem RAM ao tentar ajustar os modelos `BGLR` na próxima seção.

A estratégia aqui é dupla:

1.  **Checkpointing (Cache):** Primeiro, identificamos todos os objetos *essenciais* que precisamos para a próxima etapa (nossos *kernels* finais e `Pheno`) na lista `keep_names`. Em seguida, salvamos cada um deles como um arquivo `.rds` individual. Isso atua como um ponto de salvamento. Se o R travar durante a modelagem, podemos reiniciar e carregar esses arquivos diretamente, sem ter que re-executar todo o script (o que poderia levar horas).
2.  **Redefinição de Memória (Hard Reset):** Após salvar, o script remove *todos os outros objetos* (`to_remove`) da memória. Em seguida, ele chama o "coletor de lixo" (`gc()`) e **recarrega imediatamente** os arquivos `.rds` que acabamos de salvar. Este processo de salvar, limpar tudo e recarregar é a maneira mais robusta de garantir que o R libere toda a memória "lixo" e comece a próxima etapa com o ambiente mais limpo possível.

```{r keep_names, message = FALSE}
# Liste aqui os objetos que deseja manter no ambiente:
keep_names <- c(
  # matrizes / objetos para modelos
  "ZE", "ZG", "ZP", "ZGZE", "ZPZE", "ZW", "ZGZW", "ZPZW",
  # Kernels
  "GGK", "PGK", "GGKE", "PGKE", "GGKW", "PGKW", 
  "GAK", "PAK", "GAKE", "PAKE", "GAKW", "PAKW",
  # outros objetos importantes
  "Pheno", "Pedigree"
)

# Confirmação (opcional): mostra o que será removido e o que será mantido
current_objs <- ls(envir = .GlobalEnv)
to_keep <- intersect(current_objs, keep_names)
to_remove <- setdiff(current_objs, to_keep)

message("Objetos que serão mantidos (", length(to_keep), "): ", paste(to_keep, collapse = ", "))
message("Objetos que serão removidos (", length(to_remove), "): ", paste(head(to_remove, 40), collapse = ", "),
        if (length(to_remove) > 40) paste0(" ... (+", length(to_remove) - 40, " mais)"))

# Salva cada objeto como .rds individualmente
for (obj_name in to_keep) {
  saveRDS(get(obj_name), file = file.path("output/Matrizes", paste0(obj_name, ".rds")))
}

# Executa remoção
rm(list = to_remove, envir = .GlobalEnv)
gc()

# Lista todos os arquivos .rds na pasta output/Matrizes
rds_files <- list.files("output/Matrizes", pattern = "\\.rds$", full.names = TRUE)

# Carrega cada objeto e atribui ao ambiente global com seu nome original
for (file in rds_files) {
  obj_name <- tools::file_path_sans_ext(basename(file))
  assign(obj_name, readRDS(file), envir = .GlobalEnv)
}

# Confirmação opcional
message("Objetos carregados: ", paste(tools::file_path_sans_ext(basename(rds_files)), collapse = ", "))
```
