---
title: "Construção dos Kernels Genômico, Fenômico, Ambiental, Climático e de Interação"
author:
  - Costa, W. G.^[Weverton Gomes da Costa, Postdoctoral Researcher, Department of Statistics - Universidade Federal de Viçosa, wevertonufv@gmail.com]
date: "`r Sys.Date()`"
site: workflowr::wflow_site
url: https://wevertongomescosta.github.io/Integrating-nir-genomic-kernel/
output:
  workflowr::wflow_html:
    toc: true
    toc_depth: 3
    toc_float: true
    code_download: true
editor_options:
  chunk_output_type: console
github-repo: WevertonGomesCosta/Integrating-nir-genomic-kernel
---

```{r setup, include=FALSE}
knitr::opts_chunk$set(
  echo = TRUE,
  warning = FALSE,
  message = FALSE,
  fig.align = "center",
  out.width = "100%"
)
```

**Language / Idioma:** [English](matrizes.html) | [Português](matrizes_pt.html)

# 1. Introdução

Este tutorial documenta como o projeto constrói os kernels centrais usados nas análises de predição genômica. O objetivo não é simplesmente ler arquivos e calcular matrizes. O objetivo é transformar fontes heterogêneas de informação em objetos científicos alinhados que possam ser usados em modelos de predição multiambientes.

O script integra quatro camadas de dados:

1. **Registros fenotípicos** (`Pheno`): produtividade de grãos (`GY`) e peso de grãos (`KW`) por genótipo e ambiente.
2. **Marcadores genômicos** (`Geno`): SNPs processados em formato numérico.
3. **Espectros NIR** (`NIR`): medições fenômicas usadas para construir um kernel de similaridade espectral.
4. **Covariáveis derivadas do clima** (`W`): descritores meteorológicos disponíveis a partir do pré-processamento climático.

Os objetos finais documentados nesta etapa são as matrizes usadas depois nos modelos de predição:

- **Kernels lineares**: `ZG`, `ZP`, `ZEZE`, `ZW`
- **Kernels de interação**: `ZGZE`, `ZPZE`, `ZGZW`, `ZPZW`
- **Kernels Gaussianos não lineares**: `GGK`, `PGK`, `GGKE`, `PGKE`, `GGKW`, `PGKW`
- **Kernels arccosine não lineares**: `GAK`, `PAK`, `GAKE`, `PAKE`, `GAKW`, `PAKW`

No conjunto reduzido final de 18 modelos, o kernel climático (`ZW`) e seus termos de interação são usados principalmente nos modelos `Eta10`-`Eta18`. Os modelos iniciais (`Eta1`-`Eta9`) usam o efeito categórico de ambiente (`E`) em conjunto com kernels genômicos e/ou fenômicos, mas não incluem o kernel climático.

Um objetivo prático central deste tutorial é garantir que todas as matrizes sejam construídas na **mesma ordem de observações**. Se os kernels não estiverem perfeitamente alinhados, as análises preditivas posteriores se tornam inválidas.

## Entradas, objetos finais e próxima etapa

**Entradas desta etapa**
- dados fenotípicos, genômicos e fenômicos
- covariáveis derivadas do clima disponíveis em `output/climate_results/`

**Objetos finais desta etapa**
- objetos observacionais alinhados
- estruturas de desenho ambiental e climático
- kernels lineares e não lineares
- kernels de interação usados nas etapas seguintes

**Próxima etapa**
- os objetos de kernel documentados nesta etapa são usados nas etapas de componentes de variância e análise preditiva.

## 2. Ambiente em R e dependências

Primeiro carregamos os pacotes necessários para manipulação de dados, construção de kernels, visualização e gerenciamento de memória.

- `tidyverse`: organização dos dados e gráficos.
- `data.table`: leitura rápida de arquivos grandes.
- `BGLR`: estrutura Bayesiana de predição genômica usada depois.
- `parallel` e `doParallel`: suporte para tarefas computacionalmente intensivas.
- `MASS`: utilidades estatísticas adicionais.
- `patchwork`: composição de figuras em múltiplos painéis para gráficos diagnósticos.

Os pacotes abaixo dão suporte à construção de matrizes, manipulação de dados, cálculo de kernels, otimização e visualização.

```{r load-libraries}
suppressPackageStartupMessages({
  library(tidyverse)
  library(data.table)
  library(BGLR)
  library(parallel)
  library(doParallel)
  library(MASS)
  library(gridExtra)
  library(grid)
  library(knitr)
  library(kableExtra)
  library(tools)
  library(patchwork)
})
```
## 2.1 Uma nota sobre o estilo de código usado neste tutorial

Neste tutorial, evitamos pequenos atalhos de conveniência para gráficos e checagens de matrizes. Em vez disso, o código é escrito de forma mais explícita e linear. Isso torna o script mais longo, mas também torna cada operação mais fácil de acompanhar para leitores que ainda estão aprendendo R e fluxos de modelagem baseados em matrizes.

As únicas rotinas mantidas mais adiante no script são as rotinas matemáticas estritamente necessárias para estimar os kernels Gaussianos e arccosine. Essas rotinas fazem parte do próprio procedimento de modelagem, e não de atalhos de programação.

## 3. Carregar os dados brutos

A próxima seção lê as entradas brutas usadas no pipeline de construção de kernels. Neste estágio, o objetivo é apenas importar os dados e inspecionar a estrutura básica de cada fonte.

### 3.1 Carregar os registros NIR e os fenótipos

O arquivo `NIR.csv` contém identificadores, ambientes, caracteres fenotípicos e as bandas espectrais usadas depois para construir o kernel fenômico.

O código abaixo documenta a leitura dos dados NIR e a preparação da entrada fenômica que depois é alinhada aos registros fenotípicos e genômicos.

```{r load-nir-data, eval=FALSE}
NIR <- fread("data/NIR.csv") %>% as.data.frame()

head(NIR[, 1:7])
unique(NIR$Env)
```

### 3.2 Carregar os marcadores genômicos

O arquivo genotípico contém uma linha por genótipo e uma coluna por marcador. A primeira coluna (`taxa`) é o identificador do genótipo usado para alinhar a informação genômica e fenotípica.

O código abaixo documenta a leitura dos dados de marcadores genômicos que formam a base dos kernels genômicos usados no pipeline.

```{r load-genotypic-data, eval=FALSE}
Geno <- fread("data/GAPIT.Genotype.Numerical.txt") %>% as.data.frame()

head(Geno[, 1:5])
```

### 3.3 Tabela fenotípica usada depois

Os scripts de modelagem posteriores exigem uma tabela fenotípica limpa contendo apenas os identificadores e os caracteres-alvo. Extraímos essas colunas diretamente do arquivo NIR para garantir que a tabela fenotípica permaneça sincronizada com os registros espectrais em nível de observação.

Também é definido um **identificador de observação** (`ObsID`) combinando ambiente e genótipo. Isso é útil porque o mesmo genótipo pode aparecer em mais de um ambiente, e rótulos únicos de observação melhoram muito a rastreabilidade e as checagens de alinhamento.

O código abaixo documenta a montagem da tabela fenotípica que funciona como espinha dorsal, em nível de observação, para as matrizes alinhadas.

```{r build-pheno-table, eval=FALSE}
Pheno <- NIR %>%
  dplyr::select(Pedigree, Env, GY, KW) %>%
  arrange(Env, Pedigree) %>%
  mutate(ObsID = paste(Env, Pedigree, sep = "__"))

head(Pheno)
```

## 4. Harmonizar os IDs de genótipos entre as fontes de dados

Esta é uma etapa crítica de validação. O arquivo genômico e o arquivo NIR/fenotípico devem se referir aos mesmos genótipos. Se os IDs não forem harmonizados antes da construção das matrizes, todo kernel posterior ficará desalinhado.

O código abaixo documenta a harmonização dos identificadores de genótipo entre as diferentes fontes para garantir que as mesmas unidades sejam comparadas corretamente.

```{r harmonize-genotypes, eval=FALSE}
Pedigree <- intersect(Geno$taxa, NIR$Pedigree)

NIR <- NIR[NIR$Pedigree %in% Pedigree, ] %>%
  arrange(Env, Pedigree) %>%
  mutate(ObsID = paste(Env, Pedigree, sep = "__"))

Geno <- Geno[Geno$taxa %in% Pedigree, ] %>%
  arrange(taxa)

Pheno <- Pheno[Pheno$Pedigree %in% Pedigree, ] %>%
  arrange(Env, Pedigree) %>%
  mutate(ObsID = paste(Env, Pedigree, sep = "__"))

cat("Shared genotypes in NIR :", length(unique(NIR$Pedigree)), "\n")
cat("Shared genotypes in Geno:", nrow(Geno), "\n")
cat("Shared genotypes in Pheno:", length(unique(Pheno$Pedigree)), "\n")
```

## 5. Separar as observações NIR por ambiente

O estudo possui quatro ambientes:

- `CS11_WS`
- `CS11_WW`
- `CS12_WS`
- `CS12_WW`

A construção dos kernels usa depois blocos específicos por ambiente. Por isso, separamos as observações NIR em quatro data frames específicos de ambiente preservando os identificadores de observação.

O código abaixo documenta a organização dos dados harmonizados por ambiente, preparando as verificações posteriores de balanceamento, sobreposição e construção dos kernels.

```{r split-by-environment, eval=FALSE}
a <- NIR %>% filter(Env == "CS11_WS") %>% arrange(Pedigree)
b <- NIR %>% filter(Env == "CS11_WW") %>% arrange(Pedigree)
c <- NIR %>% filter(Env == "CS12_WS") %>% arrange(Pedigree)
d <- NIR %>% filter(Env == "CS12_WW") %>% arrange(Pedigree)

rownames(a) <- a$ObsID
rownames(b) <- b$ObsID
rownames(c) <- c$ObsID
rownames(d) <- d$ObsID
```
### 5.1 Identificar genótipos observados em todos os ambientes

Este objeto é informativo para checagens de dados balanceados e para interpretar a sobreposição entre ensaios.

O código abaixo documenta a identificação dos genótipos compartilhados entre ambientes, passo importante para a estabilidade do alinhamento entre ambientes.

```{r shared-genotypes-all-envs, eval=FALSE}
Pedigree_communs <- Reduce(
  intersect,
  list(Geno$taxa, a$Pedigree, b$Pedigree, c$Pedigree, d$Pedigree)
)

length(Pedigree_communs)
```

## 6. Kernel genômico linear (K_G armazenado como `ZG`)

O kernel genômico mede a similaridade entre observações com base nos marcadores SNP.

O pipeline legado usado neste projeto padroniza os valores dos marcadores **dentro de cada bloco de observações específico de ambiente** antes de empilhar os dados. Embora essa não seja a única estratégia possível, nós a preservamos aqui para manter compatibilidade com as análises posteriores já desenvolvidas para o artigo.

As etapas práticas são:

1. Ordenar a matriz genotípica e remover a coluna de ID.
2. Subconjuntar a matriz genotípica de acordo com os genótipos observados em cada ambiente.
3. Padronizar os marcadores dentro de cada bloco.
4. Empilhar as matrizes específicas de ambiente na mesma ordem usada pela tabela de observações.
5. Calcular o kernel linear pelo produto cruzado da matriz padronizada de marcadores.

O código abaixo documenta a construção do kernel genômico linear que representa a relação genômica básica entre as observações.

```{r build-zg, eval=FALSE}
Geno <- Geno[order(Geno$taxa), ]
rownames(Geno) <- Geno$taxa
Geno <- Geno[, -1, drop = FALSE]

Geno.a <- scale(Geno[a$Pedigree, , drop = FALSE], center = TRUE, scale = TRUE)
Geno.b <- scale(Geno[b$Pedigree, , drop = FALSE], center = TRUE, scale = TRUE)
Geno.c <- scale(Geno[c$Pedigree, , drop = FALSE], center = TRUE, scale = TRUE)
Geno.d <- scale(Geno[d$Pedigree, , drop = FALSE], center = TRUE, scale = TRUE)

rownames(Geno.a) <- a$ObsID
rownames(Geno.b) <- b$ObsID
rownames(Geno.c) <- c$ObsID
rownames(Geno.d) <- d$ObsID

Geno.all <- rbind(Geno.a, Geno.b, Geno.c, Geno.d)

ZG <- tcrossprod(as.matrix(Geno.all)) / ncol(Geno.all)
rownames(ZG) <- rownames(Geno.all)
colnames(ZG) <- rownames(Geno.all)

dim(ZG)
ZG[1:5, 1:5]
```

## 7. Kernel fenômico linear (K_P armazenado como `ZP`)

O kernel fenômico usa as bandas espectrais NIR. A mesma lógica em blocos é usada aqui para manter a ordem das observações sincronizada com os kernels genômico, categórico de ambiente e climático.

Esse kernel é útil porque resume a similaridade espectral entre observações. Ao mesmo tempo, deve ser interpretado com cautela. Os espectros NIR podem refletir respostas fisiológicas fortes às condições de campo, de modo que o kernel fenômico pode capturar parte do sinal ambiental além de informação relacionada ao genótipo.

O código abaixo documenta a construção do kernel fenômico linear a partir dos dados NIR para compará-lo às estruturas genômicas e climáticas.

```{r build-zp, eval=FALSE}
# Identify spectral variables defensively: keep only numeric columns and remove
# metadata/trait columns that should not enter the phenomic kernel.
metadata_cols <- c("Pedigree", "Env", "GY", "KW", "ObsID")

nir_feature_cols <- setdiff(colnames(NIR), metadata_cols)
nir_feature_cols <- nir_feature_cols[
  vapply(NIR[, nir_feature_cols, drop = FALSE], is.numeric, logical(1))
]

if (length(nir_feature_cols) == 0) {
  stop("No numeric NIR feature columns were found after filtering metadata columns.")
}

excluded_non_numeric <- setdiff(setdiff(colnames(NIR), metadata_cols), nir_feature_cols)

cat("Number of NIR feature columns used in ZP:", length(nir_feature_cols), "\n")
if (length(excluded_non_numeric) > 0) {
  cat("Excluded non-numeric columns:", paste(excluded_non_numeric, collapse = ", "), "\n")
}

NIR.a <- scale(as.matrix(a[, nir_feature_cols, drop = FALSE]), center = TRUE, scale = TRUE)
NIR.b <- scale(as.matrix(b[, nir_feature_cols, drop = FALSE]), center = TRUE, scale = TRUE)
NIR.c <- scale(as.matrix(c[, nir_feature_cols, drop = FALSE]), center = TRUE, scale = TRUE)
NIR.d <- scale(as.matrix(d[, nir_feature_cols, drop = FALSE]), center = TRUE, scale = TRUE)

rownames(NIR.a) <- a$ObsID
rownames(NIR.b) <- b$ObsID
rownames(NIR.c) <- c$ObsID
rownames(NIR.d) <- d$ObsID

NIR.all <- rbind(NIR.a, NIR.b, NIR.c, NIR.d)

ZP <- tcrossprod(NIR.all) / ncol(NIR.all)
rownames(ZP) <- rownames(NIR.all)
colnames(ZP) <- rownames(NIR.all)

dim(ZP)
ZP[1:5, 1:5]
```

## 8. Kernel categórico de ambiente (K_E)

A representação ambiental mais simples trata cada ambiente como um fator categórico. A matriz de incidência `ZE` representa cada observação em seu ambiente correspondente. Em seguida, o kernel `ZEZE` é obtido pelo produto cruzado.

Esse kernel atribui similaridade ambiental completa a observações do mesmo ambiente e similaridade zero a observações de ambientes diferentes. Nos modelos finais, `ZEZE` representa o **efeito categórico de ambiente**. Ele não é o mesmo que o kernel climático. Em termos práticos, `ZEZE` mantém a distinção entre os quatro macroambientes, enquanto `ZW` descreve depois a similaridade entre observações com base em covariáveis meteorológicas.

O código abaixo documenta a construção da matriz categórica de ambiente, separando explicitamente o efeito macroambiental da informação derivada do clima.

```{r build-ze, eval=FALSE}
Pheno <- Pheno %>% arrange(match(ObsID, rownames(ZG)))

ZE <- model.matrix(~ as.factor(Pheno$Env) - 1)
rownames(ZE) <- Pheno$ObsID
colnames(ZE) <- gsub("^as.factor\\(Pheno\\$Env\\)", "", colnames(ZE))

ZEZE <- tcrossprod(ZE)
rownames(ZEZE) <- rownames(ZE)
colnames(ZEZE) <- rownames(ZE)

cat("Dimensions of ZE   :", dim(ZE), "\n")
cat("Dimensions of ZEZE :", dim(ZEZE), "\n")

ZEZE[1:5, 1:5]
```

## 9. Kernel climático (K_W armazenado como `ZW`)

O kernel climático usa os arquivos derivados do clima disponíveis em `output/climate_results/`. Dois arquivos são necessários:

1. `environmental_covariates.csv`: uma linha por ano com resumos climáticos agregados.
2. `environmental_covariates_expanded.csv`: registros diários ligados a esses resumos anuais.

Este script usa **ambos** os arquivos:

- O arquivo anual fornece os resumos derivados do clima.
- O arquivo expandido fornece as trajetórias climáticas diárias usadas para descrever a assinatura intrassazonal de cada ano.

No pipeline reduzido final, `ZW` é usado principalmente nos modelos `Eta10`-`Eta18`, junto com interações como `GW`, `PW`, `GGKW`, `PGKW`, `GAKW` e `PAKW`. O kernel climático deve, portanto, ser interpretado como uma fonte adicional de similaridade meteorológica. Ele **não** substitui o efeito categórico de ambiente representado por `ZEZE`.

### 9.1 Carregar os arquivos climáticos

O código abaixo documenta a leitura dos arquivos climáticos necessários para construir o kernel climático.

```{r load-climate-files, eval=FALSE}
annual_ec_file <- "output/climate_results/environmental_covariates.csv"
expanded_ec_file <- "output/climate_results/environmental_covariates_expanded.csv"

if (!file.exists(annual_ec_file)) {
  stop("The file 'output/climate_results/environmental_covariates.csv' was not found. Verifique se os arquivos de covariáveis climáticas estão disponíveis antes de renderizar este documento.")
}

if (!file.exists(expanded_ec_file)) {
  stop("The file 'output/climate_results/environmental_covariates_expanded.csv' was not found. Verifique se os arquivos de covariáveis climáticas estão disponíveis antes de renderizar este documento.")
}

ECs_annual <- read.csv(annual_ec_file)
ECs_expanded <- read.csv(expanded_ec_file)

annual_cols <- c(
  "TMAX_AVG", "TMIN_AVG", "GDD_CUM", "HEAT_STRESS_DAYS",
  "PRECTOT", "DRY_DAYS", "RH_AVG", "WS2M_AVG", "RAD_CUM",
  "T_AVG", "DTR_AVG", "COLD_STRESS_DAYS", "RAINY_DAYS",
  "PREC_INTENSITY", "LOW_RH_DAYS", "VPD_AVG", "VPD_STRESS_DAYS"
)

# Keep only true daily weather variables. Exclude identifiers, date encodings,
# coordinate fields, and any annual summary columns that may also be present in
# the expanded file.
daily_id_cols <- c(
  "year", "Year", "YEAR",
  "date", "Date",
  "YYYYMMDD", "MMDD", "DOY",
  "month", "Month", "MM",
  "day", "DD",
  "LON", "LAT"
)
candidate_daily_cols <- setdiff(
  colnames(ECs_expanded),
  c(daily_id_cols, annual_cols)
)

daily_cols <- candidate_daily_cols[
  vapply(ECs_expanded[, candidate_daily_cols, drop = FALSE], is.numeric, logical(1))
]

excluded_daily_cols <- setdiff(candidate_daily_cols, daily_cols)

if (length(daily_cols) == 0) {
  stop("No numeric daily climate variables were found in environmental_covariates_expanded.csv.")
}

cat("Number of daily climate variables used in ZW:", length(daily_cols), "\n")
if (length(excluded_daily_cols) > 0) {
  cat("Excluded non-climatic or non-numeric columns:", paste(excluded_daily_cols, collapse = ", "), "\n")
}

ECs_annual <- ECs_annual %>%
  mutate(year = as.integer(year)) %>%
  dplyr::select(year, all_of(annual_cols))

ECs_expanded <- ECs_expanded %>%
  mutate(
    year = as.integer(year),
    date = as.character(date)
  )
```
### 9.2 Padronizar os resumos anuais e as trajetórias diárias

O objetivo desta etapa é colocar variáveis ambientais heterogêneas em escala comparável antes da construção do kernel.

O código abaixo documenta a padronização das covariáveis climáticas para colocar as variáveis meteorológicas em escala comparável antes da construção do kernel.

```{r standardize-climate-data, eval=FALSE}
annual_scaled <- ECs_annual %>%
  dplyr::select(all_of(annual_cols)) %>%
  scale(center = TRUE, scale = TRUE) %>%
  as.data.frame()

annual_scaled <- bind_cols(
  year = ECs_annual$year,
  annual_scaled
)

daily_scaled <- ECs_expanded %>%
  dplyr::select(year, date, all_of(daily_cols)) %>%
  group_by(year) %>%
  mutate(across(all_of(daily_cols), ~ as.numeric(scale(.x, center = TRUE, scale = TRUE)))) %>%
  ungroup()
```
### 9.3 Assinaturas climáticas específicas por ano

Para cada ano, as trajetórias diárias de clima são representadas como uma única assinatura larga por linha. Isso dá a cada ano um vetor reprodutível que representa seu perfil climático intrassazonal.

O código abaixo documenta a derivação das assinaturas climáticas por ano que resumem a informação padronizada e servem de base para o kernel climático.

```{r create-year-signatures, eval=FALSE}
daily_signature_2011 <- daily_scaled %>%
  filter(year == 2011) %>%
  dplyr::select(date, all_of(daily_cols)) %>%
  pivot_longer(cols = -date, names_to = "variable", values_to = "value") %>%
  mutate(signature_col = paste(variable, date, sep = "__")) %>%
  dplyr::select(signature_col, value) %>%
  pivot_wider(names_from = signature_col, values_from = value)

daily_signature_2012 <- daily_scaled %>%
  filter(year == 2012) %>%
  dplyr::select(date, all_of(daily_cols)) %>%
  pivot_longer(cols = -date, names_to = "variable", values_to = "value") %>%
  mutate(signature_col = paste(variable, date, sep = "__")) %>%
  dplyr::select(signature_col, value) %>%
  pivot_wider(names_from = signature_col, values_from = value)

annual_signature_2011 <- annual_scaled %>%
  filter(year == 2011) %>%
  dplyr::select(-year)

annual_signature_2012 <- annual_scaled %>%
  filter(year == 2012) %>%
  dplyr::select(-year)
```
### 9.4 Matriz W em nível de observação

Cada observação herda a assinatura climática do ano associado ao seu ambiente. Os ambientes de 2011 recebem as assinaturas diárias e anuais de 2011; os ambientes de 2012 recebem as assinaturas de 2012. Blocos específicos de outro ano são preenchidos com `NA` e depois substituídos por zero, para que a matriz final possa ser usada em um produto cruzado.

O código abaixo documenta a construção do kernel climático `W`, que complementa a estrutura categórica de ambiente em vez de substituí-la.

```{r build-w, eval=FALSE}
ids_a <- a$ObsID
ids_b <- b$ObsID
ids_c <- c$ObsID
ids_d <- d$ObsID

# Environments from 2011 receive the 2011 daily and annual signatures.
ECs.a_main_daily <- as.data.frame(daily_signature_2011[rep(1, length(ids_a)), , drop = FALSE])
rownames(ECs.a_main_daily) <- ids_a

ECs.a_other_daily <- as.data.frame(
  matrix(
    NA_real_,
    nrow = length(ids_a),
    ncol = ncol(daily_signature_2012),
    dimnames = list(ids_a, colnames(daily_signature_2012))
  )
)

ECs.a_annual <- as.data.frame(annual_signature_2011[rep(1, length(ids_a)), , drop = FALSE])
rownames(ECs.a_annual) <- ids_a

ECs.a <- cbind(ECs.a_main_daily, ECs.a_other_daily, ECs.a_annual)
ECs.a <- as.data.frame(ECs.a)
rownames(ECs.a) <- ids_a

ECs.b_main_daily <- as.data.frame(daily_signature_2011[rep(1, length(ids_b)), , drop = FALSE])
rownames(ECs.b_main_daily) <- ids_b

ECs.b_other_daily <- as.data.frame(
  matrix(
    NA_real_,
    nrow = length(ids_b),
    ncol = ncol(daily_signature_2012),
    dimnames = list(ids_b, colnames(daily_signature_2012))
  )
)

ECs.b_annual <- as.data.frame(annual_signature_2011[rep(1, length(ids_b)), , drop = FALSE])
rownames(ECs.b_annual) <- ids_b

ECs.b <- cbind(ECs.b_main_daily, ECs.b_other_daily, ECs.b_annual)
ECs.b <- as.data.frame(ECs.b)
rownames(ECs.b) <- ids_b

# Environments from 2012 receive the 2012 daily and annual signatures.
ECs.c_main_daily <- as.data.frame(daily_signature_2012[rep(1, length(ids_c)), , drop = FALSE])
rownames(ECs.c_main_daily) <- ids_c

ECs.c_other_daily <- as.data.frame(
  matrix(
    NA_real_,
    nrow = length(ids_c),
    ncol = ncol(daily_signature_2011),
    dimnames = list(ids_c, colnames(daily_signature_2011))
  )
)

ECs.c_annual <- as.data.frame(annual_signature_2012[rep(1, length(ids_c)), , drop = FALSE])
rownames(ECs.c_annual) <- ids_c

ECs.c <- cbind(ECs.c_main_daily, ECs.c_other_daily, ECs.c_annual)
ECs.c <- as.data.frame(ECs.c)
rownames(ECs.c) <- ids_c

ECs.d_main_daily <- as.data.frame(daily_signature_2012[rep(1, length(ids_d)), , drop = FALSE])
rownames(ECs.d_main_daily) <- ids_d

ECs.d_other_daily <- as.data.frame(
  matrix(
    NA_real_,
    nrow = length(ids_d),
    ncol = ncol(daily_signature_2011),
    dimnames = list(ids_d, colnames(daily_signature_2011))
  )
)

ECs.d_annual <- as.data.frame(annual_signature_2012[rep(1, length(ids_d)), , drop = FALSE])
rownames(ECs.d_annual) <- ids_d

ECs.d <- cbind(ECs.d_main_daily, ECs.d_other_daily, ECs.d_annual)
ECs.d <- as.data.frame(ECs.d)
rownames(ECs.d) <- ids_d

W <- rbind(ECs.a, ECs.b, ECs.c, ECs.d)
W <- as.data.frame(W)
rownames(W) <- c(ids_a, ids_b, ids_c, ids_d)

W <- W[Pheno$ObsID, , drop = FALSE]
W[is.na(W)] <- 0

ZW <- tcrossprod(as.matrix(W)) / ncol(W)
rownames(ZW) <- rownames(W)
colnames(ZW) <- rownames(W)

print(paste("Rows in W :", nrow(W)))
print(paste("Rows in ZG:", nrow(ZG)))
print(paste("ZW and ZG aligned:", identical(rownames(ZW), rownames(ZG))))
print(paste("ZW and ZP aligned:", identical(rownames(ZW), rownames(ZP))))
```

```{r load-existing-matrices, include=FALSE}
required_matrix_objects <- c(
  "ZE", "ZEZE", "ZG", "ZP", "ZGZE", "ZPZE", "ZW", "ZGZW", "ZPZW",
  "GGK", "PGK", "GGKE", "PGKE", "GGKW", "PGKW",
  "GAK", "PAK", "GAKE", "PAKE", "GAKW", "PAKW",
  "Pheno", "Pedigree", "Pedigree_communs", "Geno.all", "NIR.all", "W"
)

missing_matrix_files <- required_matrix_objects[
  !file.exists(file.path("output/Matrizes", paste0(required_matrix_objects, ".rds")))
]

if (length(missing_matrix_files) > 0) {
  stop(
    "Arquivos obrigatórios não encontrados em 'output/Matrizes/'. Verifique se os objetos necessários estão disponíveis antes de renderizar este documento: ",
    paste(missing_matrix_files, collapse = ", ")
  )
}

for (obj_name in required_matrix_objects) {
  assign(
    obj_name,
    readRDS(file.path("output/Matrizes", paste0(obj_name, ".rds"))),
    envir = .GlobalEnv
  )
}
```

## 10. Verificar dimensões e alinhamento dos kernels

Antes de construir interações e kernels não lineares, resumimos os principais kernels lineares. Essa tabela é útil tanto para controle de qualidade quanto para fins didáticos.

A saída abaixo resume os kernels lineares básicos para que o leitor confira dimensões, amplitudes e comportamento geral antes dos kernels não lineares.

```{r kernel-summary-linear}
reference_ids <- Pheno$ObsID

kernel_inventory_linear <- data.frame(
  kernel = c("ZG (genomic)", "ZP (phenomic/NIR)", "ZEZE (categorical environment effect)", "ZW (weather kernel)"),
  n_rows = c(nrow(ZG), nrow(ZP), nrow(ZEZE), nrow(ZW)),
  n_cols = c(ncol(ZG), ncol(ZP), ncol(ZEZE), ncol(ZW)),
  is_square = c(
    nrow(ZG) == ncol(ZG),
    nrow(ZP) == ncol(ZP),
    nrow(ZEZE) == ncol(ZEZE),
    nrow(ZW) == ncol(ZW)
  ),
  symmetric_names = c(
    identical(rownames(ZG), colnames(ZG)),
    identical(rownames(ZP), colnames(ZP)),
    identical(rownames(ZEZE), colnames(ZEZE)),
    identical(rownames(ZW), colnames(ZW))
  ),
  aligned_with_reference = c(
    identical(rownames(ZG), reference_ids),
    identical(rownames(ZP), reference_ids),
    identical(rownames(ZEZE), reference_ids),
    identical(rownames(ZW), reference_ids)
  )
)

kernel_inventory_linear %>%
  dplyr::mutate(
    n_rows = format(n_rows, big.mark = ","),
    n_cols = format(n_cols, big.mark = ",")
  ) %>%
  knitr::kable(
    caption = "Resumo diagnóstico dos principais kernels lineares.",
    align = "lcccccc"
  ) %>%
  kableExtra::kable_styling(
    bootstrap_options = c("striped", "hover", "condensed", "responsive"),
    full_width = FALSE,
    position = "left"
  ) %>%
  kableExtra::scroll_box(width = "100%", height = "260px")
```
### 10.1 Verificação pontual de observações selecionadas

Inspecionamos o mesmo pedigree entre matrizes para verificar se a ordem empilhada das observações permanece coerente.

As verificações abaixo examinam entradas selecionadas para confirmar que as matrizes alinhadas estão se comportando como esperado.

```{r spot-check}
Geno.all[str_detect(rownames(Geno.all), "A188"), 1:5]
W[str_detect(rownames(W), "A188"), 1:5]
NIR.all[str_detect(rownames(NIR.all), "A188"), 1:5]
```
### 10.2 Testes globais de alinhamento

Todas as checagens abaixo devem retornar `TRUE`.

As verificações abaixo testam o alinhamento entre matrizes e metadados para detectar incompatibilidades antes dos kernels não lineares.

```{r alignment-tests}
all(rownames(ZW) == colnames(ZW))
all(rownames(ZG) == colnames(ZG))
all(rownames(ZP) == colnames(ZP))

all(rownames(ZW) == rownames(ZG))
all(rownames(ZW) == rownames(ZP))

all(colnames(ZW) == colnames(ZG))
all(colnames(ZW) == colnames(ZP))
```
### 10.3 As figuras diagnósticas são preparadas depois que todas as famílias de kernels estão disponíveis

Adiamos as figuras diagnósticas finais até que os kernels Gaussianos e arccosine estejam disponíveis. Isso permite comparar as representações lineares e não lineares dentro dos espaços genômico e fenômico separadamente, o que é mais informativo para o artigo do que misturar matrizes climáticas e fenômicas em um único painel.

Mesmo que `ZW` não apareça no mapa de calor integrado, ele continua sendo um objeto central no pipeline reduzido porque sustenta os modelos enriquecidos com clima (`Eta10`-`Eta18`) e seus termos de interação.

## 11. Kernels de interação

Os kernels de interação são obtidos pelo produto de Hadamard (multiplicação elemento a elemento). Essa operação restringe a similaridade genômica ou fenômica ao contexto ambiental representado por `ZEZE` ou `ZW`.

O código abaixo documenta a construção dos kernels lineares de interação que combinam informação genômica ou fenômica com ambiente e clima.

```{r build-interactions, eval=FALSE}
ZGZE <- ZG * ZEZE
ZPZE <- ZP * ZEZE
ZGZW <- ZG * ZW
ZPZW <- ZP * ZW

ZGZE[1:5, 1:5]
ZPZE[1:5, 1:5]
ZGZW[1:5, 1:5]
ZPZW[1:5, 1:5]

saveRDS(ZGZE, "output/Matrizes/ZGZE.rds")
saveRDS(ZPZE, "output/Matrizes/ZPZE.rds")
```

## 12. Kernels Gaussianos não lineares

Os kernels lineares acima capturam similaridade aditiva. Para explorar relações não lineares, o procedimento também inclui kernels Gaussianos para os espaços genômico e fenômico.

### 12.1 Função matemática central para o kernel Gaussiano

A rotina a seguir é mantida porque faz parte da própria estimação do kernel Gaussiano. Ela documenta a otimização do parâmetro de banda por maximização da verossimilhança marginal.

As rotinas matemáticas abaixo documentam o procedimento baseado em verossimilhança usado no ajuste dos kernels Gaussianos genômicos e fenômicos não lineares.

```{r gk-functions, eval=FALSE}
margh.fun <- function(theta, y, D, q, nu = 0.0001, Sc = 0.0001,
                      nuh = NULL, Sch = NULL, prior = NULL) {
  h <- theta[1]
  phi <- theta[2]

  Kh <- exp(-h * D / q)
  eigenKh <- eigen(Kh)

  nr <- length(which(eigenKh$values > 1e-10))
  Uh <- eigenKh$vectors[, 1:nr, drop = FALSE]
  Sh <- eigenKh$values[1:nr]

  d <- t(Uh) %*% scale(y, scale = FALSE)

  lden <- -0.5 * sum(log(1 + phi * Sh)) -
    (nu + nr - 1) / 2 * log(Sc + sum(d^2 / (1 + phi * Sh)))

  if (!is.null(prior)) {
    lprior <- dgamma(h, nuh, Sch, log = TRUE)
  } else {
    lprior <- 0
  }

  return(-(lden + lprior))
}
```
### 12.2 Kernel Gaussiano genômico (`GGK`)

Primeiro calculamos distâncias genômicas entre genótipos únicos e depois as projetamos no espaço das observações.

O código abaixo documenta o cálculo dos valores candidatos do kernel Gaussiano genômico antes da definição final da largura.

```{r ggk, eval=FALSE}
DG <- (as.matrix(dist(Geno)))^2
q05G <- quantile(DG, 0.05)

IDs <- as.character(Pheno$Pedigree)
DG <- DG[rownames(DG) %in% IDs, rownames(DG) %in% IDs, drop = FALSE]

IDs <- factor(IDs, levels = rownames(DG))
Z <- as.matrix(model.matrix(~ IDs - 1))
rownames(Z) <- Pheno$ObsID

ZD <- tcrossprod(Z, DG)
DG_proj <- tcrossprod(ZD, Z)

rownames(DG_proj) <- Pheno$ObsID
colnames(DG_proj) <- Pheno$ObsID
```

A busca abaixo documenta a identificação do parâmetro do kernel Gaussiano genômico usado na definição do objeto final.

```{r ggk-optimize, eval=FALSE}
solG <- optim(
  c(1, 1),
  margh.fun,
  y = Pheno$GY,
  D = DG_proj,
  q = q05G,
  method = "L-BFGS-B",
  lower = c(0.05, 0.05),
  upper = c(6, 30)
)
```

O código abaixo documenta a leitura e inspeção da solução escolhida para o kernel Gaussiano genômico antes da construção final do objeto.

```{r ggk-read-solution, eval=FALSE}
solG <- readRDS("output/Matrizes/solG.RDS")
```

O código abaixo documenta a construção do kernel Gaussiano genômico final usando o parâmetro selecionado.

```{r ggk-final, eval=FALSE}
hG <- solG$par[1]

GGK <- exp(-hG * DG_proj / q05G)
rownames(GGK) <- Pheno$ObsID
colnames(GGK) <- Pheno$ObsID

dim(GGK)
GGK[1:5, 1:5]
```

### 12.3 Kernel Gaussiano fenômico (`PGK`)

O kernel Gaussiano fenômico usa distâncias euclidianas derivadas da matriz NIR padronizada.

Como no kernel Gaussiano genômico, a etapa de otimização no pipeline atual usa **GY como caráter de referência**, e o kernel Gaussiano fenômico resultante é então reutilizado tanto para GY quanto para KW.

O código abaixo documenta o cálculo dos valores candidatos do kernel Gaussiano fenômico antes da definição final da largura.

```{r pgk, eval=FALSE}
DP <- (as.matrix(dist(NIR.all)))^2
q05P <- quantile(DP, 0.05)

IDs <- rownames(NIR.all)
DP <- DP[rownames(DP) %in% IDs, rownames(DP) %in% IDs, drop = FALSE]

Z <- as.matrix(model.matrix(~ IDs - 1))
rownames(Z) <- IDs

Z0 <- tcrossprod(Z, Z)
ZD <- tcrossprod(Z0, DP)
DP_proj <- tcrossprod(ZD, Z0)

rownames(DP_proj) <- IDs
colnames(DP_proj) <- IDs
```

A busca abaixo documenta a identificação do parâmetro do kernel Gaussiano fenômico usado na definição do objeto final.

```{r pgk-optimize, eval=FALSE}
solP <- optim(
  c(1, 1),
  margh.fun,
  y = Pheno$GY,
  D = DP_proj,
  q = q05P,
  method = "L-BFGS-B",
  lower = c(0.05, 0.05),
  upper = c(6, 30)
)
```

O código abaixo documenta a leitura e verificação da solução escolhida para o kernel Gaussiano fenômico antes da construção final.

```{r pgk-read-solution, eval=FALSE}
solP <- readRDS("output/Matrizes/solP.RDS")
```

O código abaixo documenta a construção do kernel Gaussiano fenômico final com a largura escolhida.

```{r pgk-final, eval=FALSE}
hP <- solP$par[1]

PGK <- exp(-hP * DP_proj / q05P)
rownames(PGK) <- rownames(NIR.all)
colnames(PGK) <- rownames(NIR.all)

dim(PGK)
PGK[1:5, 1:5]
```

### 12.4 Kernels de interação Gaussianos

O código abaixo documenta as estruturas de interação associadas aos kernels Gaussianos para combiná-las com ambiente e clima.

```{r interactions-gk, eval=FALSE}
GGKE <- GGK * ZEZE
PGKE <- PGK * ZEZE
GGKW <- GGK * ZW
PGKW <- PGK * ZW
```
## 13. Kernels arccosine não lineares

Os kernels arccosine oferecem uma segunda representação não linear. Eles são inspirados na geometria de redes neurais e podem capturar padrões hierárquicos não lineares por meio de transformações recursivas.

Neste tutorial mantemos explicitamente as funções matemáticas abaixo porque elas definem o próprio kernel arccosine. Mesmo escritas como funções, elas fazem parte do método, e não de atalhos de programação.

### 13.1 Funções matemáticas centrais para os kernels arccosine

As rotinas abaixo definem os kernels arccosine usados para construir as estruturas não lineares aditivas.

```{r ak-functions, eval=FALSE}
AK1.fun <- function(X) {
  cosalfa <- cor(t(X))
  cosalfa[cosalfa > 1] <- 1
  cosalfa[cosalfa < -1] <- -1
  angulo <- acos(cosalfa)
  mag <- sqrt(apply(X, 1, function(x) crossprod(x)))
  sxy <- tcrossprod(mag)
  AK1 <- (1 / pi) * sxy * (sin(angulo) + (pi - angulo) * cosalfa)
  AK1 <- AK1 / median(AK1, na.rm = TRUE)
  colnames(AK1) <- rownames(X)
  rownames(AK1) <- rownames(X)
  return(AK1)
}

marg.AK <- function(y, AK1, ml) {
  lden.fun <- function(phi, nr, Uh, Sh, d) {
    lden <- -0.5 * sum(log(1 + phi * Sh)) -
      (nr - 1) / 2 * log(sum(d^2 / (1 + phi * Sh)))
    return(-lden)
  }

  vero <- function(y, GC) {
    Kh <- GC
    eigenKh <- eigen(Kh)
    nr <- length(which(eigenKh$values > 1e-10))
    Uh <- eigenKh$vectors[, 1:nr, drop = FALSE]
    Sh <- eigenKh$values[1:nr]
    d <- t(Uh) %*% scale(y, scale = FALSE)
    sol <- optimize(lden.fun, nr = nr, Uh = Uh, Sh = Sh, d = d,
                    lower = 0.0005, upper = 200)
    phi <- sol[[1]]
    log.vero <- 0.5 * sum(log(1 + phi * Sh)) -
      (nr - 1) / 2 * log(sum(d^2 / (1 + phi * Sh)))
    return(log.vero)
  }

  GC <- AK1
  l <- 1
  GC2 <- GC
  vero1 <- vero(y = y, GC = GC2)
  m <- 0

  while (m == 0 && (l < ml)) {
    l <- l + 1
    GC <- AK.fun(AK1 = GC2, nl = 1)
    GC2 <- GC
    vero2 <- vero(y = y, GC = GC2)
    if (vero2 < vero1) m <- 1
    vero1 <- vero2
  }

  return(l - 1)
}

AK.fun <- function(AK1, nl) {
  n <- nrow(AK1)
  AK <- AK1
  for (l in 1:nl) {
    Aux <- tcrossprod(diag(AK))
    cosalfa <- AK * (Aux^(-1 / 2))
    cosa <- as.vector(cosalfa)
    cosa[cosa > 1] <- 1
    cosa[cosa < -1] <- -1
    angulo <- acos(cosa)
    angulo <- matrix(angulo, n, n)
    AK <- (1 / pi) * (Aux^(1 / 2)) * (sin(angulo) + (pi - angulo) * cos(angulo))
  }
  AK <- AK / median(AK, na.rm = TRUE)
  rownames(AK) <- rownames(AK1)
  colnames(AK) <- colnames(AK1)
  return(AK)
}
```
### 13.2 Kernel arccosine genômico (`GAK`)

Os kernels arccosine seguem a mesma regra prática adotada para os kernels Gaussianos. No pipeline atual, o número de camadas ocultas é selecionado **uma vez usando GY como caráter de referência**, e o kernel resultante é então reutilizado em ambas as análises de caráter.

O código abaixo documenta a construção do kernel arccosine genômico usado na via genômica não linear.

```{r gak, eval=FALSE}
GAK1 <- AK1.fun(Geno)
dim(GAK1)
GAK1[1:5, 1:5]

IDs <- as.character(Pheno$Pedigree)
GAK1 <- GAK1[rownames(GAK1) %in% IDs, rownames(GAK1) %in% IDs, drop = FALSE]

IDs <- factor(IDs, levels = rownames(GAK1))
Z <- as.matrix(model.matrix(~ IDs - 1))
rownames(Z) <- Pheno$ObsID
G <- tcrossprod(tcrossprod(Z, GAK1), Z)

Gl <- marg.AK(y = Pheno$GY, AK1 = G, ml = 50)

IDs.L <- factor(Pheno$Pedigree, levels = rownames(GAK1))
Z.L <- as.matrix(model.matrix(~ IDs.L - 1))
rownames(Z.L) <- Pheno$ObsID
G.L <- tcrossprod(tcrossprod(Z.L, GAK1), Z.L)

GAK <- AK.fun(AK1 = G.L, nl = Gl)
rownames(GAK) <- Pheno$ObsID
colnames(GAK) <- Pheno$ObsID
```

As verificações abaixo confirmam que o kernel arccosine genômico está numericamente consistente.

```{r gak-check}
dim(GAK)
GAK[1:5, 1:5]
```
### 13.3 Kernel arccosine fenômico (`PAK`)

O kernel arccosine fenômico também é calibrado **uma vez usando GY como caráter de referência**, e o kernel final é reutilizado para GY e KW nos modelos posteriores.

O código abaixo documenta a construção do kernel arccosine fenômico usado na via fenômica não linear.

```{r pak, eval=FALSE}
PAK1 <- AK1.fun(NIR.all)
dim(PAK1)
PAK1[1:5, 1:5]

IDs <- rownames(NIR.all)
PAK1 <- PAK1[rownames(PAK1) %in% IDs, rownames(PAK1) %in% IDs, drop = FALSE]

Z <- as.matrix(model.matrix(~ IDs - 1))
rownames(Z) <- IDs
Z0 <- tcrossprod(Z, Z)
ZD <- tcrossprod(Z0, PAK1)
P <- tcrossprod(ZD, Z0)

Pl <- marg.AK(y = Pheno$GY, AK1 = P, ml = 50)

IDs.L <- rownames(NIR.all)
Z.L <- as.matrix(model.matrix(~ IDs.L - 1))
rownames(Z.L) <- IDs.L
Z0.L <- tcrossprod(Z.L, Z.L)
P.L <- tcrossprod(tcrossprod(Z0.L, PAK1), Z0.L)

PAK <- AK.fun(AK1 = P.L, nl = Pl)
rownames(PAK) <- rownames(NIR.all)
colnames(PAK) <- rownames(NIR.all)
```

As verificações abaixo confirmam que o kernel arccosine fenômico está coerente.

```{r pak-check}
dim(PAK)
PAK[1:5, 1:5]
```
### 13.4 Kernels de interação arccosine

O código abaixo documenta a construção dos kernels de interação associados às estruturas arccosine para uso nos modelos posteriores.

```{r interaction-ak, eval=FALSE}
GAKE <- GAK * ZEZE
PAKE <- PAK * ZEZE
GAKW <- GAK * ZW
PAKW <- PAK * ZW

GAKE[1:5, 1:5]
PAKE[1:5, 1:5]
GAKW[1:5, 1:5]
PAKW[1:5, 1:5]
```

## 14. Resumir os kernels não lineares

A tabela abaixo fornece uma checagem final de integridade dos kernels não lineares antes da exportação.

A saída abaixo resume os kernels não lineares e suas interações, oferecendo uma visão diagnóstica final desses objetos.

```{r kernel-summary-nonlinear}
kernel_inventory_nonlinear <- data.frame(
  kernel = c("GGK", "PGK", "GAK", "PAK", "GGKE", "PGKE", "GGKW", "PGKW", "GAKE", "PAKE", "GAKW", "PAKW"),
  n_rows = c(nrow(GGK), nrow(PGK), nrow(GAK), nrow(PAK), nrow(GGKE), nrow(PGKE), nrow(GGKW), nrow(PGKW), nrow(GAKE), nrow(PAKE), nrow(GAKW), nrow(PAKW)),
  n_cols = c(ncol(GGK), ncol(PGK), ncol(GAK), ncol(PAK), ncol(GGKE), ncol(PGKE), ncol(GGKW), ncol(PGKW), ncol(GAKE), ncol(PAKE), ncol(GAKW), ncol(PAKW)),
  is_square = c(
    nrow(GGK) == ncol(GGK), nrow(PGK) == ncol(PGK), nrow(GAK) == ncol(GAK), nrow(PAK) == ncol(PAK),
    nrow(GGKE) == ncol(GGKE), nrow(PGKE) == ncol(PGKE), nrow(GGKW) == ncol(GGKW), nrow(PGKW) == ncol(PGKW),
    nrow(GAKE) == ncol(GAKE), nrow(PAKE) == ncol(PAKE), nrow(GAKW) == ncol(GAKW), nrow(PAKW) == ncol(PAKW)
  ),
  symmetric_names = c(
    identical(rownames(GGK), colnames(GGK)), identical(rownames(PGK), colnames(PGK)),
    identical(rownames(GAK), colnames(GAK)), identical(rownames(PAK), colnames(PAK)),
    identical(rownames(GGKE), colnames(GGKE)), identical(rownames(PGKE), colnames(PGKE)),
    identical(rownames(GGKW), colnames(GGKW)), identical(rownames(PGKW), colnames(PGKW)),
    identical(rownames(GAKE), colnames(GAKE)), identical(rownames(PAKE), colnames(PAKE)),
    identical(rownames(GAKW), colnames(GAKW)), identical(rownames(PAKW), colnames(PAKW))
  ),
  aligned_with_reference = c(
    identical(rownames(GGK), reference_ids), identical(rownames(PGK), reference_ids),
    identical(rownames(GAK), reference_ids), identical(rownames(PAK), reference_ids),
    identical(rownames(GGKE), reference_ids), identical(rownames(PGKE), reference_ids),
    identical(rownames(GGKW), reference_ids), identical(rownames(PGKW), reference_ids),
    identical(rownames(GAKE), reference_ids), identical(rownames(PAKE), reference_ids),
    identical(rownames(GAKW), reference_ids), identical(rownames(PAKW), reference_ids)
  )
)

kernel_inventory_nonlinear %>%
  dplyr::mutate(
    n_rows = format(n_rows, big.mark = ","),
    n_cols = format(n_cols, big.mark = ",")
  ) %>%
  knitr::kable(
    caption = "Resumo diagnóstico dos kernels não lineares e de interação.",
    align = "lcccccc"
  ) %>%
  kableExtra::kable_styling(
    bootstrap_options = c("striped", "hover", "condensed", "responsive"),
    full_width = FALSE,
    position = "left"
  ) %>%
  kableExtra::scroll_box(width = "100%", height = "340px")
```
## 15. Figuras diagnósticas para o artigo

Para revelar mais claramente a estrutura interna dos kernels, agora plotamos as **matrizes completas** em vez de apenas um pequeno subconjunto no canto superior esquerdo. Cada matriz é reordenada por clustering hierárquico com base na **distância induzida pelo kernel** entre indivíduos ou observações:

\[
d_{ij}=\sqrt{K_{ii}+K_{jj}-2K_{ij}}
\]

A mesma ordem de clustering é então aplicada às linhas e colunas da matriz. Isso facilita identificar estrutura em blocos, padrões locais de similaridade e contrastes entre os kernels lineares, Gaussianos e arccosine.

Como essas matrizes são quadradas, cada mapa de calor é exibido com `coord_fixed()` e exportado com `width = height` para que a razão visual corresponda à estrutura matemática da matriz.

A figura abaixo compara visualmente o comportamento dos principais kernels.

```{r kernel-diagnostic-figure-square, fig.width=8, fig.height=8}
kernel_plot_info <- data.frame(
  KernelName = c("ZG", "GGK", "GAK", "ZP", "PGK", "PAK"),
  KernelLabel = c(
    "Kernel genômico linear",
    "Kernel genômico Gaussiano",
    "Kernel genômico arccosine",
    "Kernel fenômico linear",
    "Kernel fenômico Gaussiano",
    "Kernel fenômico arccosine"
  ),
  stringsAsFactors = FALSE
)

for (i in seq_len(nrow(kernel_plot_info))) {

  current_name <- kernel_plot_info$KernelName[i]
  current_label <- kernel_plot_info$KernelLabel[i]
  current_matrix <- get(current_name)

  current_matrix <- as.matrix(current_matrix)
  current_matrix <- (current_matrix + t(current_matrix)) / 2

  diag_values <- diag(current_matrix)
  distance_squared <- outer(diag_values, diag_values, "+") - 2 * current_matrix
  distance_squared[distance_squared < 0] <- 0
  distance_matrix <- sqrt(distance_squared)

  hc <- hclust(as.dist(distance_matrix), method = "average")
  ord <- hc$order

  current_matrix_ordered <- current_matrix[ord, ord, drop = FALSE]

  rownames(current_matrix_ordered) <- seq_len(nrow(current_matrix_ordered))
  colnames(current_matrix_ordered) <- seq_len(ncol(current_matrix_ordered))

  current_df <- as.data.frame(as.table(current_matrix_ordered))
  colnames(current_df) <- c("Linha", "Coluna", "Valor")
  current_df$Linha <- factor(current_df$Linha, levels = rev(unique(current_df$Linha)))
  current_df$Coluna <- factor(current_df$Coluna, levels = unique(current_df$Coluna))

  current_plot <- ggplot(current_df, aes(x = Coluna, y = Linha, fill = Valor)) +
    geom_raster() +
    scale_fill_gradient2(
      low = "#2166AC",
      mid = "white",
      high = "#B2182B",
      midpoint = median(current_df$Valor, na.rm = TRUE),
      name = "Valor do kernel"
    ) +
    coord_fixed() +
    labs(
      title = current_name,
      subtitle = current_label,
      x = "Observações ordenadas",
      y = "Observações ordenadas"
    ) +
    theme_minimal(base_size = 16) +
    theme(
      plot.title = element_text(face = "bold", size = 12, hjust = 0.5),
      plot.subtitle = element_text(size = 10, hjust = 0.5),
      axis.title = element_text(face = "bold"),
      axis.text = element_blank(),
      axis.ticks = element_blank(),
      legend.title = element_text(face = "bold"),
      legend.text = element_text(size = 8),
      panel.grid = element_blank()
    )

  print(current_plot)
}
```

## 16. Documentar os objetos finais e a limpeza do ambiente

Os objetos de kernel são computacionalmente caros para reproduzir. Por isso, a etapa final documenta quais objetos devem ser preservados em arquivos `.rds` e como uma limpeza básica do workspace pode ser realizada.

Esta última seção também é escrita de forma direta: são listados os objetos de interesse, a preservação em disco é documentada, as tabelas diagnósticas são listadas como parte do fluxo documentado, os objetos temporários são removidos e as matrizes preservadas podem ser recarregadas.

O bloco final de código documenta quais matrizes e kernels compõem o conjunto final de objetos e como eles podem ser preservados em disco no fluxo completo.

```{r save-and-clean, message=FALSE, eval=FALSE}
keep_names <- c(
  "ZE", "ZEZE", "ZG", "ZP", "ZGZE", "ZPZE", "ZW", "ZGZW", "ZPZW",
  "GGK", "PGK", "GGKE", "PGKE", "GGKW", "PGKW",
  "GAK", "PAK", "GAKE", "PAKE", "GAKW", "PAKW",
  "Pheno", "Pedigree", "Pedigree_communs", "Geno.all", "NIR.all", "W"
)

current_objs <- ls(envir = .GlobalEnv)
to_keep <- intersect(current_objs, keep_names)
to_remove <- setdiff(current_objs, to_keep)

message("Objetos mantidos (", length(to_keep), "): ", paste(to_keep, collapse = ", "))
message(
  "Objetos removidos (", length(to_remove), "): ",
  paste(head(to_remove, 40), collapse = ", "),
  if (length(to_remove) > 40) paste0(" ... (+", length(to_remove) - 40, " more)")
)

for (obj_name in to_keep) {
  saveRDS(get(obj_name), file = file.path("output/Matrizes", paste0(obj_name, ".rds")))
}

write.csv(
  kernel_inventory_linear,
  file = "output/Matrizes/kernel_inventory_linear.csv",
  row.names = FALSE
)

write.csv(
  kernel_inventory_nonlinear,
  file = "output/Matrizes/kernel_inventory_nonlinear.csv",
  row.names = FALSE
)

rm(list = to_remove, envir = .GlobalEnv)
gc()

rds_files <- list.files("output/Matrizes", pattern = "\\.rds$", full.names = TRUE)

for (file in rds_files) {
  obj_name <- tools::file_path_sans_ext(basename(file))
  assign(obj_name, readRDS(file), envir = .GlobalEnv)
}

message("Objetos recarregados: ", paste(tools::file_path_sans_ext(basename(rds_files)), collapse = ", "))
```
## 16. Observações finais

Este tutorial converte informação genômica, fenômica e climática bruta em uma coleção reprodutível de kernels alinhados e prontos para os modelos preditivos posteriores.

Do ponto de vista do fluxo científico, este script exerce um papel estrutural no projeto:

- define a ordem das observações usada na etapa de modelagem;
- torna explícita a representação ambiental;
- armazena os kernels como artefatos computacionais reutilizáveis;
- e documenta como as relações lineares e não lineares foram codificadas.

Na etapa seguinte do projeto, esses kernels tornam-se as entradas dos modelos de predição genômica comparados no artigo.

## Navegação entre etapas

**Etapa anterior:** [Dados climáticos](climate_data_pt.html)  
**Próxima etapa:** [Componentes de variância](variance_components_pt.html)