---
title: "Construção dos Kernels Genômico, Fenômico, Ambiental, Climático e de Interação"
author:
  - Costa, W. G.^[Weverton Gomes da Costa, Postdoctoral Researcher, Department of Statistics - Universidade Federal de Viçosa, wevertonufv@gmail.com]
date: "`r Sys.Date()`"
site: workflowr::wflow_site
url: https://wevertongomescosta.github.io/Integrating-nir-genomic-kernel/
output:
  workflowr::wflow_html:
    toc: true
    toc_depth: 3
    toc_float: true
    code_download: true
editor_options:
  chunk_output_type: console
github-repo: WevertonGomesCosta/Integrating-nir-genomic-kernel
---

**Language / Idioma:** [English](matrizes.html) | [Português](matrizes_pt.html)

As opções de renderização abaixo mantêm código, mensagens e figuras sob um único padrão de apresentação.

Este chunk inicializa as opções do documento usadas no módulo de construção das matrizes. Ele
prepara a sessão para que as etapas seguintes se concentrem na lógica de criação dos objetos
analíticos.

```{r setup, include=FALSE}
knitr::opts_chunk$set(
  echo = TRUE,
  warning = FALSE,
  message = FALSE,
  fig.align = "center",
  out.width = "100%"
)
```
# 1. Introdução

Este tutorial documenta como o projeto constrói os kernels centrais usados nas análises de predição genômica. O objetivo não é simplesmente ler arquivos e calcular matrizes. O objetivo é transformar fontes heterogêneas de informação em objetos científicos alinhados que possam ser usados em modelos de predição multiambientes.

O script integra quatro camadas de dados:

1. **Registros fenotípicos** (`Pheno`): produtividade de grãos (`GY`) e peso de grãos (`KW`) por genótipo e ambiente.
2. **Marcadores genômicos** (`Geno`): SNPs processados em formato numérico.
3. **Espectros NIR** (`NIR`): medições fenômicas usadas para construir um kernel de similaridade espectral.
4. **Covariáveis derivadas do clima** (`W`): descritores meteorológicos gerados no tutorial climático.

As saídas finais desta etapa são as matrizes usadas depois nos modelos de predição:

- **Kernels lineares**: `ZG`, `ZP`, `ZEZE`, `ZW`
- **Kernels de interação**: `ZGZE`, `ZPZE`, `ZGZW`, `ZPZW`
- **Kernels Gaussianos não lineares**: `GGK`, `PGK`, `GGKE`, `PGKE`, `GGKW`, `PGKW`
- **Kernels arc-cosine não lineares**: `GAK`, `PAK`, `GAKE`, `PAKE`, `GAKW`, `PAKW`

No conjunto reduzido final de 18 modelos, o kernel climático (`ZW`) e seus termos de interação são usados principalmente nos modelos `Eta10`-`Eta18`. Os modelos iniciais (`Eta1`-`Eta9`) usam o efeito categórico de ambiente (`E`) em conjunto com kernels genômicos e/ou fenômicos, mas não incluem o kernel climático.

Um objetivo prático central deste tutorial é garantir que todas as matrizes sejam construídas na **mesma ordem de observações**. Se os kernels não estiverem perfeitamente alinhados, as análises preditivas posteriores se tornam inválidas.

## Entradas, saídas e próxima etapa

**Entradas desta etapa**
- dados fenotípicos, genômicos e fenômicos
- covariáveis derivadas do clima produzidas por `climate_data.Rmd`

**Saídas desta etapa**
- objetos observacionais alinhados
- estruturas de desenho ambiental e climático
- kernels lineares e não lineares
- kernels de interação usados nas etapas seguintes

**Próxima etapa**
- os objetos gerados aqui são consumidos diretamente por `variance_components_pt.Rmd` e `analysis_prediction_pt.Rmd`.

## 2. Ambiente em R e dependências

Primeiro carregamos os pacotes necessários para manipulação de dados, construção de kernels, visualização e gerenciamento de memória.

- `tidyverse`: organização dos dados e gráficos.
- `data.table`: leitura rápida de arquivos grandes.
- `BGLR`: estrutura Bayesiana de predição genômica usada depois.
- `parallel` e `doParallel`: suporte para tarefas computacionalmente intensivas.
- `MASS`: utilidades estatísticas adicionais.
- `patchwork`: composição de figuras em múltiplos painéis para gráficos diagnósticos.

Os pacotes abaixo dão suporte à construção de matrizes, manipulação de dados, cálculo de kernels, otimização e visualização.

Este chunk carrega os pacotes necessários para manipulação de dados, construção de kernels e
diagnósticos das matrizes. Reunir as dependências no início torna mais claro quais ferramentas
sustentam o módulo.

```{r load-libraries}
suppressPackageStartupMessages({
  library(tidyverse)
  library(data.table)
  library(BGLR)
  library(parallel)
  library(doParallel)
  library(MASS)
  library(gridExtra)
  library(grid)
  library(knitr)
  library(kableExtra)
  library(tools)
  library(patchwork)
})

dir.create("output/Matrizes", recursive = TRUE, showWarnings = FALSE)
dir.create("output/Matrizes/figures", recursive = TRUE, showWarnings = FALSE)
```
## 2.1 Uma nota sobre o estilo de código usado neste tutorial

Neste tutorial, evitamos pequenos helpers de conveniência para gráficos e checagens de matrizes. Em vez disso, o código é escrito de forma mais explícita e linear. Isso torna o script mais longo, mas também torna cada operação mais fácil de acompanhar para leitores que ainda estão aprendendo R e fluxos de modelagem baseados em matrizes.

As únicas funções mantidas mais adiante no script são as funções matemáticas estritamente necessárias para estimar os kernels Gaussianos e arc-cosine. Essas funções fazem parte do próprio procedimento de modelagem, e não apenas de atalhos de programação.

## 3. Carregar os dados brutos

A próxima seção lê as entradas brutas usadas no pipeline de construção de kernels. Neste estágio, o objetivo é apenas importar os dados e inspecionar a estrutura básica de cada fonte.

### 3.1 Carregar os registros NIR e os fenótipos

O arquivo `NIR.csv` contém identificadores, ambientes, caracteres fenotípicos e as bandas espectrais usadas depois para construir o kernel fenômico.

O código abaixo lê os dados NIR e prepara a entrada fenômica que depois será alinhada aos registros fenotípicos e genômicos.

Este chunk lê o conjunto de dados NIR que dará suporte à representação fenômica dos genótipos. Ele
estabelece uma das principais fontes de informação usadas posteriormente nos kernels.

```{r load-nir-data, eval=FALSE}
NIR <- fread("data/NIR.csv") %>% as.data.frame()

head(NIR[, 1:7])
unique(NIR$Env)
```

### 3.2 Carregar os marcadores genômicos

O arquivo genotípico contém uma linha por genótipo e uma coluna por marcador. A primeira coluna (`taxa`) é o identificador do genótipo usado para alinhar a informação genômica e fenotípica.

O código abaixo lê os dados de marcadores genômicos que formam a base dos kernels genômicos usados no pipeline.

Este chunk lê os dados genotípicos que darão suporte à representação genômica dos mesmos materiais.
Em conjunto com os dados NIR, ele forma a base para as comparações paralelas entre informação
genômica e fenômica.

```{r load-genotypic-data, eval=FALSE}
Geno <- fread("data/GAPIT.Genotype.Numerical.txt") %>% as.data.frame()

head(Geno[, 1:5])
```

### 3.3 Construir a tabela fenotípica usada depois

Os scripts de modelagem posteriores exigem uma tabela fenotípica limpa contendo apenas os identificadores e os caracteres-alvo. Extraímos essas colunas diretamente do arquivo NIR para garantir que a tabela fenotípica permaneça sincronizada com os registros espectrais em nível de observação.

Também criamos um **identificador de observação** (`ObsID`) combinando ambiente e genótipo. Isso é útil porque o mesmo genótipo pode aparecer em mais de um ambiente, e rótulos únicos de observação melhoram muito a rastreabilidade e as checagens de alinhamento.

O código abaixo monta a tabela fenotípica que funciona como espinha dorsal, em nível de observação, para as matrizes alinhadas.

Este chunk constrói a tabela fenotípica que liga observações, genótipos, ambientes e traits. A
tabela resultante funciona como a estrutura central de alinhamento para as matrizes construídas
adiante.

```{r build-pheno-table, eval=FALSE}
Pheno <- NIR %>%
  dplyr::select(Pedigree, Env, GY, KW) %>%
  arrange(Env, Pedigree) %>%
  mutate(ObsID = paste(Env, Pedigree, sep = "__"))

head(Pheno)
```

## 4. Harmonizar os IDs de genótipos entre as fontes de dados

Esta é uma etapa crítica de validação. O arquivo genômico e o arquivo NIR/fenotípico devem se referir aos mesmos genótipos. Se os IDs não forem harmonizados antes da construção das matrizes, todo kernel posterior ficará desalinhado.

O código abaixo harmoniza os identificadores de genótipo entre as diferentes fontes para garantir que as mesmas unidades sejam comparadas corretamente.

Este chunk harmoniza os identificadores entre as fontes fenotípica, genômica e NIR. Esse alinhamento
é essencial para garantir que todas as matrizes seguintes se refiram aos mesmos indivíduos na mesma
ordem.

```{r harmonize-genotypes, eval=FALSE}
Pedigree <- intersect(Geno$taxa, NIR$Pedigree)

NIR <- NIR[NIR$Pedigree %in% Pedigree, ] %>%
  arrange(Env, Pedigree) %>%
  mutate(ObsID = paste(Env, Pedigree, sep = "__"))

Geno <- Geno[Geno$taxa %in% Pedigree, ] %>%
  arrange(taxa)

Pheno <- Pheno[Pheno$Pedigree %in% Pedigree, ] %>%
  arrange(Env, Pedigree) %>%
  mutate(ObsID = paste(Env, Pedigree, sep = "__"))

cat("Shared genotypes in NIR :", length(unique(NIR$Pedigree)), "\n")
cat("Shared genotypes in Geno:", nrow(Geno), "\n")
cat("Shared genotypes in Pheno:", length(unique(Pheno$Pedigree)), "\n")
```

## 5. Separar as observações NIR por ambiente

O estudo possui quatro ambientes:

- `CS11_WS`
- `CS11_WW`
- `CS12_WS`
- `CS12_WW`

A construção dos kernels usa depois blocos específicos por ambiente. Por isso, separamos as observações NIR em quatro data frames específicos de ambiente preservando os identificadores de observação.

O código abaixo organiza os dados harmonizados por ambiente, preparando as verificações posteriores de balanceamento, sobreposição e construção dos kernels.

Este chunk organiza os registros fenotípicos por ambiente. Isso facilita a criação de matrizes
sensíveis ao ambiente e a verificação das estruturas de interação formadas mais adiante.

```{r split-by-environment, eval=FALSE}
a <- NIR %>% filter(Env == "CS11_WS") %>% arrange(Pedigree)
b <- NIR %>% filter(Env == "CS11_WW") %>% arrange(Pedigree)
c <- NIR %>% filter(Env == "CS12_WS") %>% arrange(Pedigree)
d <- NIR %>% filter(Env == "CS12_WW") %>% arrange(Pedigree)

rownames(a) <- a$ObsID
rownames(b) <- b$ObsID
rownames(c) <- c$ObsID
rownames(d) <- d$ObsID
```
### 5.1 Identificar genótipos observados em todos os ambientes

Este objeto é informativo para checagens de dados balanceados e para interpretar a sobreposição entre ensaios.

O código abaixo identifica os genótipos compartilhados entre ambientes, passo importante para a estabilidade do alinhamento entre ambientes.

Este chunk identifica os genótipos compartilhados entre os ambientes considerados no estudo. Esse
subconjunto comum é importante porque várias matrizes downstream dependem desse suporte
compartilhado.

```{r shared-genotypes-all-envs, eval=FALSE}
Pedigree_communs <- Reduce(
  intersect,
  list(Geno$taxa, a$Pedigree, b$Pedigree, c$Pedigree, d$Pedigree)
)

length(Pedigree_communs)
```

## 6. Construir o kernel genômico linear (K_G armazenado como `ZG`)

O kernel genômico mede a similaridade entre observações com base nos marcadores SNP.

O pipeline legado usado neste projeto padroniza os valores dos marcadores **dentro de cada bloco de observações específico de ambiente** antes de empilhar os dados. Embora essa não seja a única estratégia possível, nós a preservamos aqui para manter compatibilidade com as análises posteriores já desenvolvidas para o artigo.

As etapas práticas são:

1. Ordenar a matriz genotípica e remover a coluna de ID.
2. Subconjuntar a matriz genotípica de acordo com os genótipos observados em cada ambiente.
3. Padronizar os marcadores dentro de cada bloco.
4. Empilhar as matrizes específicas de ambiente na mesma ordem usada pela tabela de observações.
5. Calcular o kernel linear pelo produto cruzado da matriz padronizada de marcadores.

O código abaixo constrói o kernel genômico linear que representa a relação genômica básica entre as observações.

Este chunk constrói a estrutura linear genômica de incidência ou relacionamento usada nos modelos de
predição. Ele fornece a primeira matriz genômica explícita empregada downstream.

```{r build-zg, eval=FALSE}
Geno <- Geno[order(Geno$taxa), ]
rownames(Geno) <- Geno$taxa
Geno <- Geno[, -1, drop = FALSE]

Geno.a <- scale(Geno[a$Pedigree, , drop = FALSE], center = TRUE, scale = TRUE)
Geno.b <- scale(Geno[b$Pedigree, , drop = FALSE], center = TRUE, scale = TRUE)
Geno.c <- scale(Geno[c$Pedigree, , drop = FALSE], center = TRUE, scale = TRUE)
Geno.d <- scale(Geno[d$Pedigree, , drop = FALSE], center = TRUE, scale = TRUE)

rownames(Geno.a) <- a$ObsID
rownames(Geno.b) <- b$ObsID
rownames(Geno.c) <- c$ObsID
rownames(Geno.d) <- d$ObsID

Geno.all <- rbind(Geno.a, Geno.b, Geno.c, Geno.d)

ZG <- tcrossprod(as.matrix(Geno.all)) / ncol(Geno.all)
rownames(ZG) <- rownames(Geno.all)
colnames(ZG) <- rownames(Geno.all)

dim(ZG)
ZG[1:5, 1:5]
```

## 7. Construir o kernel fenômico linear (K_P armazenado como `ZP`)

O kernel fenômico usa as bandas espectrais NIR. A mesma lógica em blocos é usada aqui para manter a ordem das observações sincronizada com os kernels genômico, categórico de ambiente e climático.

Esse kernel é útil porque resume a similaridade espectral entre observações. Ao mesmo tempo, deve ser interpretado com cautela. Os espectros NIR podem refletir respostas fisiológicas fortes às condições de campo, de modo que o kernel fenômico pode capturar parte do sinal ambiental além de informação relacionada ao genótipo.

O código abaixo constrói o kernel fenômico linear a partir dos dados NIR para compará-lo às estruturas genômicas e climáticas.

Este chunk constrói a estrutura linear fenômica de incidência ou relacionamento a partir da
informação NIR. Ela espelha o caminho genômico e permite comparações diretas entre as abordagens.

```{r build-zp, eval=FALSE}
# Identify spectral variables defensively: keep only numeric columns and remove
# metadata/trait columns that should not enter the phenomic kernel.
metadata_cols <- c("Pedigree", "Env", "GY", "KW", "ObsID")

nir_feature_cols <- setdiff(colnames(NIR), metadata_cols)
nir_feature_cols <- nir_feature_cols[
  vapply(NIR[, nir_feature_cols, drop = FALSE], is.numeric, logical(1))
]

if (length(nir_feature_cols) == 0) {
  stop("No numeric NIR feature columns were found after filtering metadata columns.")
}

excluded_non_numeric <- setdiff(setdiff(colnames(NIR), metadata_cols), nir_feature_cols)

cat("Number of NIR feature columns used in ZP:", length(nir_feature_cols), "\n")
if (length(excluded_non_numeric) > 0) {
  cat("Excluded non-numeric columns:", paste(excluded_non_numeric, collapse = ", "), "\n")
}

NIR.a <- scale(as.matrix(a[, nir_feature_cols, drop = FALSE]), center = TRUE, scale = TRUE)
NIR.b <- scale(as.matrix(b[, nir_feature_cols, drop = FALSE]), center = TRUE, scale = TRUE)
NIR.c <- scale(as.matrix(c[, nir_feature_cols, drop = FALSE]), center = TRUE, scale = TRUE)
NIR.d <- scale(as.matrix(d[, nir_feature_cols, drop = FALSE]), center = TRUE, scale = TRUE)

rownames(NIR.a) <- a$ObsID
rownames(NIR.b) <- b$ObsID
rownames(NIR.c) <- c$ObsID
rownames(NIR.d) <- d$ObsID

NIR.all <- rbind(NIR.a, NIR.b, NIR.c, NIR.d)

ZP <- tcrossprod(NIR.all) / ncol(NIR.all)
rownames(ZP) <- rownames(NIR.all)
colnames(ZP) <- rownames(NIR.all)

dim(ZP)
ZP[1:5, 1:5]
```

## 8. Construir o kernel categórico de ambiente (K_E)

A representação ambiental mais simples trata cada ambiente como um fator categórico. Primeiro construímos a matriz de incidência `ZE`, depois a convertemos em um kernel (`ZEZE`) por meio do produto cruzado.

Esse kernel atribui similaridade ambiental completa a observações do mesmo ambiente e similaridade zero a observações de ambientes diferentes. Nos modelos finais, `ZEZE` representa o **efeito categórico de ambiente**. Ele não é o mesmo que o kernel climático. Em termos práticos, `ZEZE` mantém a distinção entre os quatro macroambientes, enquanto `ZW` descreve depois a similaridade entre observações com base em covariáveis meteorológicas.

O código abaixo constrói a matriz categórica de ambiente, separando explicitamente o efeito macroambiental da informação derivada do clima.

Este chunk constrói a estrutura de desenho ambiental usada para codificar os efeitos categóricos de
ambiente. Essa matriz fornece a representação ambiental básica usada em vários modelos.

```{r build-ze, eval=FALSE}
Pheno <- Pheno %>% arrange(match(ObsID, rownames(ZG)))

ZE <- model.matrix(~ as.factor(Pheno$Env) - 1)
rownames(ZE) <- Pheno$ObsID
colnames(ZE) <- gsub("^as.factor\\(Pheno\\$Env\\)", "", colnames(ZE))

ZEZE <- tcrossprod(ZE)
rownames(ZEZE) <- rownames(ZE)
colnames(ZEZE) <- rownames(ZE)

cat("Dimensions of ZE   :", dim(ZE), "\n")
cat("Dimensions of ZEZE :", dim(ZEZE), "\n")

ZEZE[1:5, 1:5]
```

## 9. Construir o kernel climático (K_W armazenado como `ZW`)

O kernel climático usa as saídas climáticas criadas no tutorial `climate_data`. O fluxo climático atualizado exporta dois arquivos:

1. `environmental_covariates.csv`: uma linha por ano com resumos climáticos agregados.
2. `environmental_covariates_expanded.csv`: registros diários ligados a esses resumos anuais.

Este script usa **ambos** os arquivos:

- O arquivo anual fornece os resumos derivados do clima.
- O arquivo expandido fornece as trajetórias climáticas diárias usadas para descrever a assinatura intrassazonal de cada ano.

No pipeline reduzido final, `ZW` é usado principalmente nos modelos `Eta10`-`Eta18`, junto com interações como `GW`, `PW`, `GGKW`, `PGKW`, `GAKW` e `PAKW`. O kernel climático deve, portanto, ser interpretado como uma fonte adicional de similaridade meteorológica. Ele **não** substitui o efeito categórico de ambiente representado por `ZEZE`.

### 9.1 Carregar os arquivos climáticos

O código abaixo lê as saídas climáticas produzidas pelo módulo anterior para que o kernel climático seja construído a partir de arquivos já salvos.

Este chunk lê os arquivos climáticos processados no módulo de clima. Esses arquivos fornecem os
resumos ambientais necessários para construir as covariáveis derivadas do clima.

```{r load-climate-files, eval=FALSE}
annual_ec_file <- "output/climate_results/environmental_covariates.csv"
expanded_ec_file <- "output/climate_results/environmental_covariates_expanded.csv"

if (!file.exists(annual_ec_file)) {
  stop("The file 'output/climate_results/environmental_covariates.csv' was not found. Run climate_data.Rmd first.")
}

if (!file.exists(expanded_ec_file)) {
  stop("The file 'output/climate_results/environmental_covariates_expanded.csv' was not found. Run climate_data.Rmd first.")
}

ECs_annual <- read.csv(annual_ec_file)
ECs_expanded <- read.csv(expanded_ec_file)

annual_cols <- c(
  "TMAX_AVG", "TMIN_AVG", "GDD_CUM", "HEAT_STRESS_DAYS",
  "PRECTOT", "DRY_DAYS", "RH_AVG", "WS2M_AVG", "RAD_CUM",
  "T_AVG", "DTR_AVG", "COLD_STRESS_DAYS", "RAINY_DAYS",
  "PREC_INTENSITY", "LOW_RH_DAYS", "VPD_AVG", "VPD_STRESS_DAYS"
)

# Keep only true daily weather variables. Exclude identifiers, date encodings,
# coordinate fields, and any annual summary columns that may also be present in
# the expanded file.
daily_id_cols <- c(
  "year", "Year", "YEAR",
  "date", "Date",
  "YYYYMMDD", "MMDD", "DOY",
  "month", "Month", "MM",
  "day", "DD",
  "LON", "LAT"
)
candidate_daily_cols <- setdiff(
  colnames(ECs_expanded),
  c(daily_id_cols, annual_cols)
)

daily_cols <- candidate_daily_cols[
  vapply(ECs_expanded[, candidate_daily_cols, drop = FALSE], is.numeric, logical(1))
]

excluded_daily_cols <- setdiff(candidate_daily_cols, daily_cols)

if (length(daily_cols) == 0) {
  stop("No numeric daily climate variables were found in environmental_covariates_expanded.csv.")
}

cat("Number of daily climate variables used in ZW:", length(daily_cols), "\n")
if (length(excluded_daily_cols) > 0) {
  cat("Excluded non-climatic or non-numeric columns:", paste(excluded_daily_cols, collapse = ", "), "\n")
}

ECs_annual <- ECs_annual %>%
  mutate(year = as.integer(year)) %>%
  dplyr::select(year, all_of(annual_cols))

ECs_expanded <- ECs_expanded %>%
  mutate(
    year = as.integer(year),
    date = as.character(date)
  )
```
### 9.2 Padronizar os resumos anuais e as trajetórias diárias

O objetivo desta etapa é colocar variáveis ambientais heterogêneas em escala comparável antes da construção do kernel.

O código abaixo padroniza as covariáveis climáticas para colocar as variáveis meteorológicas em escala comparável antes da construção do kernel.

Este chunk padroniza as entradas climáticas antes da criação das assinaturas ambientais. A
padronização mantém as variáveis em escalas comparáveis e evita dominância de variáveis
numericamente maiores.

```{r standardize-climate-data, eval=FALSE}
annual_scaled <- ECs_annual %>%
  dplyr::select(all_of(annual_cols)) %>%
  scale(center = TRUE, scale = TRUE) %>%
  as.data.frame()

annual_scaled <- bind_cols(
  year = ECs_annual$year,
  annual_scaled
)

daily_scaled <- ECs_expanded %>%
  dplyr::select(year, date, all_of(daily_cols)) %>%
  group_by(year) %>%
  mutate(across(all_of(daily_cols), ~ as.numeric(scale(.x, center = TRUE, scale = TRUE)))) %>%
  ungroup()
```
### 9.3 Criar assinaturas climáticas específicas por ano

Para cada ano, transformamos as trajetórias diárias de clima em uma única assinatura larga por linha. Isso dá a cada ano um vetor reprodutível que representa seu perfil climático intrassazonal.

O código abaixo deriva as assinaturas climáticas por ano que resumem a informação padronizada e servem de base para o kernel climático.

Este chunk agrega os registros climáticos padronizados em assinaturas por ano ou safra. Essas
assinaturas são a base da estrutura climática usada depois no pipeline.

```{r create-year-signatures, eval=FALSE}
daily_signature_2011 <- daily_scaled %>%
  filter(year == 2011) %>%
  dplyr::select(date, all_of(daily_cols)) %>%
  pivot_longer(cols = -date, names_to = "variable", values_to = "value") %>%
  mutate(signature_col = paste(variable, date, sep = "__")) %>%
  dplyr::select(signature_col, value) %>%
  pivot_wider(names_from = signature_col, values_from = value)

daily_signature_2012 <- daily_scaled %>%
  filter(year == 2012) %>%
  dplyr::select(date, all_of(daily_cols)) %>%
  pivot_longer(cols = -date, names_to = "variable", values_to = "value") %>%
  mutate(signature_col = paste(variable, date, sep = "__")) %>%
  dplyr::select(signature_col, value) %>%
  pivot_wider(names_from = signature_col, values_from = value)

annual_signature_2011 <- annual_scaled %>%
  filter(year == 2011) %>%
  dplyr::select(-year)

annual_signature_2012 <- annual_scaled %>%
  filter(year == 2012) %>%
  dplyr::select(-year)
```
### 9.4 Construir a matriz W em nível de observação

Cada observação herda a assinatura climática do ano associado ao seu ambiente. Os ambientes de 2011 recebem as assinaturas diárias e anuais de 2011; os ambientes de 2012 recebem as assinaturas de 2012. Blocos específicos de outro ano são preenchidos com `NA` e depois substituídos por zero, para que a matriz final possa ser usada em um produto cruzado.

O código abaixo constrói o kernel climático `W`, que complementa a estrutura categórica de ambiente em vez de substituí-la.

Este chunk constrói a matriz climática a partir das assinaturas ambientais derivadas. Esse objeto
introduz uma fonte explícita de informação de clima na comparação entre modelos.

```{r build-w, eval=FALSE}
ids_a <- a$ObsID
ids_b <- b$ObsID
ids_c <- c$ObsID
ids_d <- d$ObsID

# Environments from 2011 receive the 2011 daily and annual signatures.
ECs.a_main_daily <- as.data.frame(daily_signature_2011[rep(1, length(ids_a)), , drop = FALSE])
rownames(ECs.a_main_daily) <- ids_a

ECs.a_other_daily <- as.data.frame(
  matrix(
    NA_real_,
    nrow = length(ids_a),
    ncol = ncol(daily_signature_2012),
    dimnames = list(ids_a, colnames(daily_signature_2012))
  )
)

ECs.a_annual <- as.data.frame(annual_signature_2011[rep(1, length(ids_a)), , drop = FALSE])
rownames(ECs.a_annual) <- ids_a

ECs.a <- cbind(ECs.a_main_daily, ECs.a_other_daily, ECs.a_annual)
ECs.a <- as.data.frame(ECs.a)
rownames(ECs.a) <- ids_a

ECs.b_main_daily <- as.data.frame(daily_signature_2011[rep(1, length(ids_b)), , drop = FALSE])
rownames(ECs.b_main_daily) <- ids_b

ECs.b_other_daily <- as.data.frame(
  matrix(
    NA_real_,
    nrow = length(ids_b),
    ncol = ncol(daily_signature_2012),
    dimnames = list(ids_b, colnames(daily_signature_2012))
  )
)

ECs.b_annual <- as.data.frame(annual_signature_2011[rep(1, length(ids_b)), , drop = FALSE])
rownames(ECs.b_annual) <- ids_b

ECs.b <- cbind(ECs.b_main_daily, ECs.b_other_daily, ECs.b_annual)
ECs.b <- as.data.frame(ECs.b)
rownames(ECs.b) <- ids_b

# Environments from 2012 receive the 2012 daily and annual signatures.
ECs.c_main_daily <- as.data.frame(daily_signature_2012[rep(1, length(ids_c)), , drop = FALSE])
rownames(ECs.c_main_daily) <- ids_c

ECs.c_other_daily <- as.data.frame(
  matrix(
    NA_real_,
    nrow = length(ids_c),
    ncol = ncol(daily_signature_2011),
    dimnames = list(ids_c, colnames(daily_signature_2011))
  )
)

ECs.c_annual <- as.data.frame(annual_signature_2012[rep(1, length(ids_c)), , drop = FALSE])
rownames(ECs.c_annual) <- ids_c

ECs.c <- cbind(ECs.c_main_daily, ECs.c_other_daily, ECs.c_annual)
ECs.c <- as.data.frame(ECs.c)
rownames(ECs.c) <- ids_c

ECs.d_main_daily <- as.data.frame(daily_signature_2012[rep(1, length(ids_d)), , drop = FALSE])
rownames(ECs.d_main_daily) <- ids_d

ECs.d_other_daily <- as.data.frame(
  matrix(
    NA_real_,
    nrow = length(ids_d),
    ncol = ncol(daily_signature_2011),
    dimnames = list(ids_d, colnames(daily_signature_2011))
  )
)

ECs.d_annual <- as.data.frame(annual_signature_2012[rep(1, length(ids_d)), , drop = FALSE])
rownames(ECs.d_annual) <- ids_d

ECs.d <- cbind(ECs.d_main_daily, ECs.d_other_daily, ECs.d_annual)
ECs.d <- as.data.frame(ECs.d)
rownames(ECs.d) <- ids_d

W <- rbind(ECs.a, ECs.b, ECs.c, ECs.d)
W <- as.data.frame(W)
rownames(W) <- c(ids_a, ids_b, ids_c, ids_d)

W <- W[Pheno$ObsID, , drop = FALSE]
W[is.na(W)] <- 0

ZW <- tcrossprod(as.matrix(W)) / ncol(W)
rownames(ZW) <- rownames(W)
colnames(ZW) <- rownames(W)

print(paste("Rows in W :", nrow(W)))
print(paste("Rows in ZG:", nrow(ZG)))
print(paste("ZW and ZG aligned:", identical(rownames(ZW), rownames(ZG))))
print(paste("ZW and ZP aligned:", identical(rownames(ZW), rownames(ZP))))
```

Este chunk restaura as matrizes já geradas para que a versão em português possa se concentrar na
interpretação e nos diagnósticos. Assim, o documento permanece alinhado ao fluxo principal sem
repetir todo o processamento.

```{r load-generated-matrices, include=FALSE}
required_matrix_objects <- c(
  "ZE", "ZEZE", "ZG", "ZP", "ZGZE", "ZPZE", "ZW", "ZGZW", "ZPZW",
  "GGK", "PGK", "GGKE", "PGKE", "GGKW", "PGKW",
  "GAK", "PAK", "GAKE", "PAKE", "GAKW", "PAKW",
  "Pheno", "Pedigree", "Pedigree_communs", "Geno.all", "NIR.all", "W"
)

missing_matrix_files <- required_matrix_objects[
  !file.exists(file.path("output/Matrizes", paste0(required_matrix_objects, ".rds")))
]

if (length(missing_matrix_files) > 0) {
  stop(
    "Arquivos não encontrados em 'output/Matrizes/'. Execute primeiro matrizes.Rmd para gerar os objetos finais usados por esta versão em português: ",
    paste(missing_matrix_files, collapse = ", ")
  )
}

for (obj_name in required_matrix_objects) {
  assign(
    obj_name,
    readRDS(file.path("output/Matrizes", paste0(obj_name, ".rds"))),
    envir = .GlobalEnv
  )
}
```

## 10. Verificar dimensões e alinhamento dos kernels

Antes de construir interações e kernels não lineares, resumimos os principais kernels lineares. Essa tabela é útil tanto para controle de qualidade quanto para fins didáticos.

A saída abaixo resume os kernels lineares básicos para que o leitor confira dimensões, amplitudes e comportamento geral antes dos kernels não lineares.

Este chunk resume as dimensões e as propriedades básicas das matrizes lineares construídas até aqui.
Ele oferece um checkpoint compacto antes de avançar para interações e kernels não lineares.

```{r kernel-summary-linear}
reference_ids <- Pheno$ObsID

kernel_inventory_linear <- data.frame(
  kernel = c("ZG (genomic)", "ZP (phenomic/NIR)", "ZEZE (categorical environment effect)", "ZW (weather kernel)"),
  n_rows = c(nrow(ZG), nrow(ZP), nrow(ZEZE), nrow(ZW)),
  n_cols = c(ncol(ZG), ncol(ZP), ncol(ZEZE), ncol(ZW)),
  is_square = c(
    nrow(ZG) == ncol(ZG),
    nrow(ZP) == ncol(ZP),
    nrow(ZEZE) == ncol(ZEZE),
    nrow(ZW) == ncol(ZW)
  ),
  symmetric_names = c(
    identical(rownames(ZG), colnames(ZG)),
    identical(rownames(ZP), colnames(ZP)),
    identical(rownames(ZEZE), colnames(ZEZE)),
    identical(rownames(ZW), colnames(ZW))
  ),
  aligned_with_reference = c(
    identical(rownames(ZG), reference_ids),
    identical(rownames(ZP), reference_ids),
    identical(rownames(ZEZE), reference_ids),
    identical(rownames(ZW), reference_ids)
  )
)

kernel_inventory_linear %>%
  dplyr::mutate(
    n_rows = format(n_rows, big.mark = ","),
    n_cols = format(n_cols, big.mark = ",")
  ) %>%
  knitr::kable(
    caption = "Diagnostic summary of the main linear kernels.",
    align = "lcccccc"
  ) %>%
  kableExtra::kable_styling(
    bootstrap_options = c("striped", "hover", "condensed", "responsive"),
    full_width = FALSE,
    position = "left"
  ) %>%
  kableExtra::scroll_box(width = "100%", height = "260px")
```
### 10.1 Verificação pontual de observações selecionadas

Inspecionamos o mesmo pedigree entre matrizes para verificar se a ordem empilhada das observações permanece coerente.

As verificações abaixo examinam entradas selecionadas para confirmar que as matrizes alinhadas estão se comportando como esperado.

Este chunk realiza verificações pontuais em matrizes selecionadas para confirmar ordem, dimensões e
consistência básica. Essas inspeções simples ajudam a detectar problemas estruturais antes que se
propaguem.

```{r spot-check}
Geno.all[str_detect(rownames(Geno.all), "A188"), 1:5]
W[str_detect(rownames(W), "A188"), 1:5]
NIR.all[str_detect(rownames(NIR.all), "A188"), 1:5]
```
### 10.2 Testes globais de alinhamento

Todas as checagens abaixo devem retornar `TRUE`.

As verificações abaixo testam o alinhamento entre matrizes e metadados para detectar incompatibilidades antes dos kernels não lineares.

Este chunk executa testes adicionais de alinhamento para confirmar que matrizes e identificadores
continuam sincronizados entre as fontes de dados. É uma etapa importante de controle de qualidade
antes da formação dos kernels de interação.

```{r alignment-tests}
all(rownames(ZW) == colnames(ZW))
all(rownames(ZG) == colnames(ZG))
all(rownames(ZP) == colnames(ZP))

all(rownames(ZW) == rownames(ZG))
all(rownames(ZW) == rownames(ZP))

all(colnames(ZW) == colnames(ZG))
all(colnames(ZW) == colnames(ZP))
```
### 10.3 As figuras diagnósticas serão geradas depois que todas as famílias de kernels forem construídas

Adiamos as figuras diagnósticas finais até que os kernels Gaussianos e arc-cosine estejam disponíveis. Isso permite comparar as representações lineares e não lineares dentro dos espaços genômico e fenômico separadamente, o que é mais informativo para o artigo do que misturar matrizes climáticas e fenômicas em um único painel.

Mesmo que `ZW` não apareça no mapa de calor integrado, ele continua sendo um objeto central no pipeline reduzido porque sustenta os modelos enriquecidos com clima (`Eta10`-`Eta18`) e seus termos de interação.

## 11. Construir os kernels de interação

Os kernels de interação são obtidos pelo produto de Hadamard (multiplicação elemento a elemento). Essa operação restringe a similaridade genômica ou fenômica ao contexto ambiental representado por `ZEZE` ou `ZW`.

O código abaixo constrói os kernels lineares de interação que combinam informação genômica ou fenômica com ambiente e clima.

Este chunk constrói as matrizes de interação que conectam informação genômica ou fenômica a ambiente
e clima. Esses produtos são necessários para representar efeitos biológicos dependentes de contexto
nos modelos de predição.

```{r build-interactions, eval=FALSE}
ZGZE <- ZG * ZEZE
ZPZE <- ZP * ZEZE
ZGZW <- ZG * ZW
ZPZW <- ZP * ZW

ZGZE[1:5, 1:5]
ZPZE[1:5, 1:5]
ZGZW[1:5, 1:5]
ZPZW[1:5, 1:5]

saveRDS(ZGZE, "output/Matrizes/ZGZE.rds")
saveRDS(ZPZE, "output/Matrizes/ZPZE.rds")
```

## 12. Construir os kernels Gaussianos não lineares

Os kernels lineares acima capturam similaridade aditiva. Para explorar relações não lineares, também construímos kernels Gaussianos para os espaços genômico e fenômico.

### 12.1 Função matemática central para o kernel Gaussiano

A função a seguir é mantida porque faz parte do próprio método do kernel Gaussiano. Para manter o tutorial legível, o código é escrito com objetos intermediários explícitos (`Kh`, `Uh`, `Sh`, `d`), de modo que o leitor consiga acompanhar como a função-objetivo da verossimilhança marginal é construída.

Mesmo aparecendo como função, ela não é um atalho de programação. Ela é a própria função matemática usada para escolher a largura do kernel Gaussiano.

Este chunk define as funções do kernel Gaussiano usadas para gerar estruturas não lineares de
similaridade genômica e fenômica. O objetivo é tornar explícita a construção do kernel antes de
aplicá-lo aos dados.

```{r gk-functions}
# The objective below is the marginal-likelihood criterion used to select the Gaussian-kernel bandwidth.
gaussian_kernel_objective <- function(theta, y, D, q, nu = 0.0001, Sc = 0.0001,
                      nuh = NULL, Sch = NULL, prior = NULL) {
  h <- theta[1]
  phi <- theta[2]

  Kh <- exp(-h * D / q)
  eigenKh <- eigen(Kh)

  nr <- length(which(eigenKh$values > 1e-10))
  Uh <- eigenKh$vectors[, 1:nr, drop = FALSE]
  Sh <- eigenKh$values[1:nr]

  d <- t(Uh) %*% scale(y, scale = FALSE)

  lden <- -0.5 * sum(log(1 + phi * Sh)) -
    (nu + nr - 1) / 2 * log(Sc + sum(d^2 / (1 + phi * Sh)))

  if (!is.null(prior)) {
    lprior <- dgamma(h, nuh, Sch, log = TRUE)
  } else {
    lprior <- 0
  }

  return(-(lden + lprior))
}
```
### 12.2 Kernel Gaussiano genômico (`GGK`)

Primeiro calculamos distâncias genômicas entre genótipos únicos e depois as projetamos no espaço das observações.

O código abaixo calcula os valores candidatos do kernel Gaussiano genômico antes da definição final da largura.

Este chunk prepara o fluxo do kernel Gaussiano genômico e sua etapa de calibração. Ele estabelece a
estrutura de similaridade genômica não linear antes da fixação da versão final.

```{r ggk, eval=FALSE}
DG <- (as.matrix(dist(Geno)))^2
q05G <- quantile(DG, 0.05)

IDs <- as.character(Pheno$Pedigree)
DG <- DG[rownames(DG) %in% IDs, rownames(DG) %in% IDs, drop = FALSE]

IDs <- factor(IDs, levels = rownames(DG))
Z <- as.matrix(model.matrix(~ IDs - 1))
rownames(Z) <- Pheno$ObsID

ZD <- tcrossprod(Z, DG)
DG_proj <- tcrossprod(ZD, Z)

rownames(DG_proj) <- Pheno$ObsID
colnames(DG_proj) <- Pheno$ObsID
```

A busca abaixo identifica o parâmetro do kernel Gaussiano genômico que melhor atende ao comportamento desejado.

Este chunk identifica o valor de calibração usado para obter o kernel Gaussiano genômico final. A
etapa de ajuste fica separada conceitualmente do objeto final para manter o processo de escolha
transparente.

```{r ggk-optimize, eval=FALSE}
solG <- optim(
  c(1, 1),
  gaussian_kernel_objective,
  y = Pheno$GY,
  D = DG_proj,
  q = q05G,
  method = "L-BFGS-B",
  lower = c(0.05, 0.05),
  upper = c(6, 30)
)
```

O código abaixo lê e inspeciona a solução escolhida para o kernel Gaussiano genômico antes da construção final do objeto.

Este chunk restaura a solução selecionada do kernel Gaussiano genômico para que o restante do
documento trabalhe com o objeto final. Assim, o fluxo permanece alinhado ao resultado calibrado.

```{r ggk-read-solution, include=FALSE, eval=FALSE}
solG <- readRDS("output/Matrizes/solG.RDS")
```

O código abaixo constrói o kernel Gaussiano genômico final usando o parâmetro selecionado.

Este chunk registra o kernel Gaussiano genômico final que será usado downstream. A partir daqui, a
similaridade genômica não linear é tratada como uma entrada analítica estável.

```{r ggk-final, eval=FALSE}
hG <- solG$par[1]

GGK <- exp(-hG * DG_proj / q05G)
rownames(GGK) <- Pheno$ObsID
colnames(GGK) <- Pheno$ObsID

dim(GGK)
GGK[1:5, 1:5]
```

### 12.3 Kernel Gaussiano fenômico (`PGK`)

O kernel Gaussiano fenômico usa distâncias euclidianas derivadas da matriz NIR padronizada.

Como no kernel Gaussiano genômico, a etapa de otimização no pipeline atual usa **GY como caráter de referência**, e o kernel Gaussiano fenômico resultante é então reutilizado tanto para GY quanto para KW.

O código abaixo calcula os valores candidatos do kernel Gaussiano fenômico antes da definição final da largura.

Este chunk prepara o fluxo do kernel Gaussiano fenômico e sua etapa de calibração. Ele espelha a
construção Gaussiana genômica usando a representação baseada em NIR.

```{r pgk, eval=FALSE}
DP <- (as.matrix(dist(NIR.all)))^2
q05P <- quantile(DP, 0.05)

IDs <- rownames(NIR.all)
DP <- DP[rownames(DP) %in% IDs, rownames(DP) %in% IDs, drop = FALSE]

Z <- as.matrix(model.matrix(~ IDs - 1))
rownames(Z) <- IDs

Z0 <- tcrossprod(Z, Z)
ZD <- tcrossprod(Z0, DP)
DP_proj <- tcrossprod(ZD, Z0)

rownames(DP_proj) <- IDs
colnames(DP_proj) <- IDs
```

A busca abaixo identifica o parâmetro do kernel Gaussiano fenômico usado na definição do objeto final.

Este chunk identifica o valor de calibração usado para obter o kernel Gaussiano fenômico final. A
etapa de ajuste permanece explícita para distinguir calibração do objeto final.

```{r pgk-optimize, eval=FALSE}
solP <- optim(
  c(1, 1),
  gaussian_kernel_objective,
  y = Pheno$GY,
  D = DP_proj,
  q = q05P,
  method = "L-BFGS-B",
  lower = c(0.05, 0.05),
  upper = c(6, 30)
)
```

O código abaixo lê e verifica a solução escolhida para o kernel Gaussiano fenômico antes da construção final.

Este chunk restaura a solução selecionada do kernel Gaussiano fenômico para uso downstream. Isso
permite que o fluxo continue a partir do kernel fenômico finalizado, e não da busca de calibração.

```{r pgk-read-solution, include=FALSE, eval=FALSE}
solP <- readRDS("output/Matrizes/solP.RDS")
```

O código abaixo constrói o kernel Gaussiano fenômico final com a largura escolhida.

Este chunk registra o kernel Gaussiano fenômico final usado nos módulos seguintes. Ele encerra o
ramo Gaussiano do fluxo de construção das matrizes.

```{r pgk-final, eval=FALSE}
hP <- solP$par[1]

PGK <- exp(-hP * DP_proj / q05P)
rownames(PGK) <- rownames(NIR.all)
colnames(PGK) <- rownames(NIR.all)

dim(PGK)
PGK[1:5, 1:5]
```

### 12.4 Kernels de interação Gaussianos

O código abaixo gera as estruturas de interação associadas aos kernels Gaussianos para combiná-las com ambiente e clima.

Este chunk constrói os kernels de interação que combinam as similaridades Gaussianas com as
estruturas de ambiente e clima. Esses objetos estendem a representação não linear para relações
dependentes de contexto.

```{r interactions-gk, eval=FALSE}
GGKE <- GGK * ZEZE
PGKE <- PGK * ZEZE
GGKW <- GGK * ZW
PGKW <- PGK * ZW
```
## 13. Construir os kernels arc-cosine não lineares

Os kernels arc-cosine oferecem uma segunda representação não linear. Eles são inspirados na geometria de redes neurais e podem capturar padrões hierárquicos não lineares por meio de transformações recursivas.

Neste tutorial mantemos explicitamente as funções matemáticas abaixo porque elas definem o próprio kernel arc-cosine. Mesmo escritas como funções, elas fazem parte do método, e não de atalhos de programação.

### 13.1 Funções matemáticas centrais para os kernels arc-cosine

As funções abaixo definem os kernels arc-cosine usados para construir as estruturas não lineares aditivas. Elas são mantidas de forma explícita porque fazem parte do método. O objetivo aqui é mostrar cada etapa matemática com nomes mais claros, e não esconder o procedimento em atalhos de programação.

Este chunk define as funções do kernel arc-cosine usadas para gerar uma família alternativa de
similaridades não lineares. Apresentar as funções aqui facilita acompanhar a construção das matrizes
arc-cosine.

```{r ak-functions}
AK1.fun <- function(X) {
  cosalfa <- cor(t(X))
  cosalfa[cosalfa > 1] <- 1
  cosalfa[cosalfa < -1] <- -1
  angulo <- acos(cosalfa)
  mag <- sqrt(apply(X, 1, function(x) crossprod(x)))
  sxy <- tcrossprod(mag)
  AK1 <- (1 / pi) * sxy * (sin(angulo) + (pi - angulo) * cosalfa)
  AK1 <- AK1 / median(AK1, na.rm = TRUE)
  colnames(AK1) <- rownames(X)
  rownames(AK1) <- rownames(X)
  return(AK1)
}

marg.AK <- function(y, AK1, ml) {
  lden.fun <- function(phi, nr, Uh, Sh, d) {
    lden <- -0.5 * sum(log(1 + phi * Sh)) -
      (nr - 1) / 2 * log(sum(d^2 / (1 + phi * Sh)))
    return(-lden)
  }

  vero <- function(y, GC) {
    Kh <- GC
    eigenKh <- eigen(Kh)
    nr <- length(which(eigenKh$values > 1e-10))
    Uh <- eigenKh$vectors[, 1:nr, drop = FALSE]
    Sh <- eigenKh$values[1:nr]
    d <- t(Uh) %*% scale(y, scale = FALSE)
    sol <- optimize(lden.fun, nr = nr, Uh = Uh, Sh = Sh, d = d,
                    lower = 0.0005, upper = 200)
    phi <- sol[[1]]
    log.vero <- 0.5 * sum(log(1 + phi * Sh)) -
      (nr - 1) / 2 * log(sum(d^2 / (1 + phi * Sh)))
    return(log.vero)
  }

  GC <- AK1
  l <- 1
  GC2 <- GC
  vero1 <- vero(y = y, GC = GC2)
  m <- 0

  while (m == 0 && (l < ml)) {
    l <- l + 1
    GC <- AK.fun(AK1 = GC2, nl = 1)
    GC2 <- GC
    vero2 <- vero(y = y, GC = GC2)
    if (vero2 < vero1) m <- 1
    vero1 <- vero2
  }

  return(l - 1)
}

AK.fun <- function(AK1, nl) {
  n <- nrow(AK1)
  AK <- AK1
  for (l in 1:nl) {
    Aux <- tcrossprod(diag(AK))
    cosalfa <- AK * (Aux^(-1 / 2))
    cosa <- as.vector(cosalfa)
    cosa[cosa > 1] <- 1
    cosa[cosa < -1] <- -1
    angulo <- acos(cosa)
    angulo <- matrix(angulo, n, n)
    AK <- (1 / pi) * (Aux^(1 / 2)) * (sin(angulo) + (pi - angulo) * cos(angulo))
  }
  AK <- AK / median(AK, na.rm = TRUE)
  rownames(AK) <- rownames(AK1)
  colnames(AK) <- colnames(AK1)
  return(AK)
}
```
### 13.2 Kernel arc-cosine genômico (`GAK`)

Os kernels arc-cosine seguem a mesma regra prática adotada para os kernels Gaussianos. No pipeline atual, o número de camadas ocultas é selecionado **uma vez usando GY como caráter de referência**, e o kernel resultante é então reutilizado em ambas as análises de caráter.

O código abaixo constrói o kernel arc-cosine genômico usado na via genômica não linear.

Este chunk constrói o kernel arc-cosine genômico a partir da fonte genômica. Ele introduz uma
segunda representação genômica não linear para comparação com a alternativa Gaussiana.

```{r gak, eval=FALSE}
GAK1 <- AK1.fun(Geno)
dim(GAK1)
GAK1[1:5, 1:5]

IDs <- as.character(Pheno$Pedigree)
GAK1 <- GAK1[rownames(GAK1) %in% IDs, rownames(GAK1) %in% IDs, drop = FALSE]

IDs <- factor(IDs, levels = rownames(GAK1))
Z <- as.matrix(model.matrix(~ IDs - 1))
rownames(Z) <- Pheno$ObsID
G <- tcrossprod(tcrossprod(Z, GAK1), Z)

Gl <- marg.AK(y = Pheno$GY, AK1 = G, ml = 50)

IDs.L <- factor(Pheno$Pedigree, levels = rownames(GAK1))
Z.L <- as.matrix(model.matrix(~ IDs.L - 1))
rownames(Z.L) <- Pheno$ObsID
G.L <- tcrossprod(tcrossprod(Z.L, GAK1), Z.L)

GAK <- AK.fun(AK1 = G.L, nl = Gl)
rownames(GAK) <- Pheno$ObsID
colnames(GAK) <- Pheno$ObsID
```

As verificações abaixo confirmam que o kernel arc-cosine genômico está numericamente consistente.

Este chunk verifica o kernel arc-cosine genômico após sua construção. O objetivo é confirmar que o
objeto final possui as dimensões e o comportamento numérico esperados.

```{r gak-check}
dim(GAK)
GAK[1:5, 1:5]
```
### 13.3 Kernel arc-cosine fenômico (`PAK`)

O kernel arc-cosine fenômico também é calibrado **uma vez usando GY como caráter de referência**, e o kernel final é reutilizado para GY e KW nos modelos posteriores.

O código abaixo constrói o kernel arc-cosine fenômico usado na via fenômica não linear.

Este chunk constrói o kernel arc-cosine fenômico a partir da fonte NIR. Ele faz o paralelo com o
caminho arc-cosine genômico e completa a representação fenômica não linear.

```{r pak, eval=FALSE}
PAK1 <- AK1.fun(NIR.all)
dim(PAK1)
PAK1[1:5, 1:5]

IDs <- rownames(NIR.all)
PAK1 <- PAK1[rownames(PAK1) %in% IDs, rownames(PAK1) %in% IDs, drop = FALSE]

Z <- as.matrix(model.matrix(~ IDs - 1))
rownames(Z) <- IDs
Z0 <- tcrossprod(Z, Z)
ZD <- tcrossprod(Z0, PAK1)
P <- tcrossprod(ZD, Z0)

Pl <- marg.AK(y = Pheno$GY, AK1 = P, ml = 50)

IDs.L <- rownames(NIR.all)
Z.L <- as.matrix(model.matrix(~ IDs.L - 1))
rownames(Z.L) <- IDs.L
Z0.L <- tcrossprod(Z.L, Z.L)
P.L <- tcrossprod(tcrossprod(Z0.L, PAK1), Z0.L)

PAK <- AK.fun(AK1 = P.L, nl = Pl)
rownames(PAK) <- rownames(NIR.all)
colnames(PAK) <- rownames(NIR.all)
```

As verificações abaixo confirmam que o kernel arc-cosine fenômico está coerente.

Este chunk verifica o kernel arc-cosine fenômico após sua construção. Essas inspeções ajudam a
confirmar que a matriz final está pronta para a formação das interações downstream.

```{r pak-check}
dim(PAK)
PAK[1:5, 1:5]
```
### 13.4 Kernels de interação arc-cosine

O código abaixo constrói os kernels de interação associados às estruturas arc-cosine para uso nos modelos posteriores.

Este chunk cria os kernels de interação que combinam as similaridades arc-cosine com as estruturas
de ambiente e clima. Essas matrizes completam o ramo não linear de interações do workflow.

```{r interaction-ak, eval=FALSE}
GAKE <- GAK * ZEZE
PAKE <- PAK * ZEZE
GAKW <- GAK * ZW
PAKW <- PAK * ZW

GAKE[1:5, 1:5]
PAKE[1:5, 1:5]
GAKW[1:5, 1:5]
PAKW[1:5, 1:5]
```

## 14. Resumir os kernels não lineares

A tabela abaixo fornece uma checagem final de integridade dos kernels não lineares antes da exportação.

A saída abaixo resume os kernels não lineares e suas interações, oferecendo uma visão diagnóstica final desses objetos.

Este chunk resume os kernels não lineares produzidos nos ramos Gaussiano e arc-cosine. O resumo
oferece uma visão compacta dos principais objetos não lineares antes do salvamento.

```{r kernel-summary-nonlinear}
kernel_inventory_nonlinear <- data.frame(
  kernel = c("GGK", "PGK", "GAK", "PAK", "GGKE", "PGKE", "GGKW", "PGKW", "GAKE", "PAKE", "GAKW", "PAKW"),
  n_rows = c(nrow(GGK), nrow(PGK), nrow(GAK), nrow(PAK), nrow(GGKE), nrow(PGKE), nrow(GGKW), nrow(PGKW), nrow(GAKE), nrow(PAKE), nrow(GAKW), nrow(PAKW)),
  n_cols = c(ncol(GGK), ncol(PGK), ncol(GAK), ncol(PAK), ncol(GGKE), ncol(PGKE), ncol(GGKW), ncol(PGKW), ncol(GAKE), ncol(PAKE), ncol(GAKW), ncol(PAKW)),
  is_square = c(
    nrow(GGK) == ncol(GGK), nrow(PGK) == ncol(PGK), nrow(GAK) == ncol(GAK), nrow(PAK) == ncol(PAK),
    nrow(GGKE) == ncol(GGKE), nrow(PGKE) == ncol(PGKE), nrow(GGKW) == ncol(GGKW), nrow(PGKW) == ncol(PGKW),
    nrow(GAKE) == ncol(GAKE), nrow(PAKE) == ncol(PAKE), nrow(GAKW) == ncol(GAKW), nrow(PAKW) == ncol(PAKW)
  ),
  symmetric_names = c(
    identical(rownames(GGK), colnames(GGK)), identical(rownames(PGK), colnames(PGK)),
    identical(rownames(GAK), colnames(GAK)), identical(rownames(PAK), colnames(PAK)),
    identical(rownames(GGKE), colnames(GGKE)), identical(rownames(PGKE), colnames(PGKE)),
    identical(rownames(GGKW), colnames(GGKW)), identical(rownames(PGKW), colnames(PGKW)),
    identical(rownames(GAKE), colnames(GAKE)), identical(rownames(PAKE), colnames(PAKE)),
    identical(rownames(GAKW), colnames(GAKW)), identical(rownames(PAKW), colnames(PAKW))
  ),
  aligned_with_reference = c(
    identical(rownames(GGK), reference_ids), identical(rownames(PGK), reference_ids),
    identical(rownames(GAK), reference_ids), identical(rownames(PAK), reference_ids),
    identical(rownames(GGKE), reference_ids), identical(rownames(PGKE), reference_ids),
    identical(rownames(GGKW), reference_ids), identical(rownames(PGKW), reference_ids),
    identical(rownames(GAKE), reference_ids), identical(rownames(PAKE), reference_ids),
    identical(rownames(GAKW), reference_ids), identical(rownames(PAKW), reference_ids)
  )
)

kernel_inventory_nonlinear %>%
  dplyr::mutate(
    n_rows = format(n_rows, big.mark = ","),
    n_cols = format(n_cols, big.mark = ",")
  ) %>%
  knitr::kable(
    caption = "Diagnostic summary of the nonlinear and interaction kernels.",
    align = "lcccccc"
  ) %>%
  kableExtra::kable_styling(
    bootstrap_options = c("striped", "hover", "condensed", "responsive"),
    full_width = FALSE,
    position = "left"
  ) %>%
  kableExtra::scroll_box(width = "100%", height = "340px")
```
## 15. Figuras diagnósticas para o artigo

Para revelar mais claramente a estrutura interna dos kernels, no arquivo em inglês nós plotamos as **matrizes completas** em vez de apenas um pequeno subconjunto no canto superior esquerdo. Cada matriz é reordenada por clustering hierárquico com base na **distância induzida pelo kernel** entre indivíduos ou observações:

\[
d_{ij}=\sqrt{K_{ii}+K_{jj}-2K_{ij}}
\]

A mesma ordem de clustering é então aplicada às linhas e colunas da matriz. Isso facilita identificar estrutura em blocos, padrões locais de similaridade e contrastes entre os kernels lineares, Gaussianos e arc-cosine.

Como essas matrizes são quadradas, cada mapa de calor é exibido com `coord_fixed()` e exportado com `width = height` para que a razão visual corresponda à estrutura matemática da matriz.

A figura abaixo compara visualmente o comportamento dos principais kernels.

Este chunk monta uma figura diagnóstica que compara visualmente as principais estruturas de kernel.
A figura ajuda o leitor a avaliar padrões gerais de similaridade entre as matrizes construídas.

```{r kernel-diagnostic-figure-square, fig.width=8, fig.height=8}
kernel_plot_info <- data.frame(
  KernelName = c("ZG", "GGK", "GAK", "ZP", "PGK", "PAK"),
  KernelLabel = c(
    "Linear genomic kernel",
    "Gaussian genomic kernel",
    "Arc-cosine genomic kernel",
    "Linear phenomic kernel",
    "Gaussian phenomic kernel",
    "Arc-cosine phenomic kernel"
  ),
  stringsAsFactors = FALSE
)

dir.create("output/Matrizes/figures", recursive = TRUE, showWarnings = FALSE)

for (i in seq_len(nrow(kernel_plot_info))) {

  current_name <- kernel_plot_info$KernelName[i]
  current_label <- kernel_plot_info$KernelLabel[i]
  current_matrix <- get(current_name)

  current_matrix <- as.matrix(current_matrix)
  current_matrix <- (current_matrix + t(current_matrix)) / 2

  diag_values <- diag(current_matrix)
  distance_squared <- outer(diag_values, diag_values, "+") - 2 * current_matrix
  distance_squared[distance_squared < 0] <- 0
  distance_matrix <- sqrt(distance_squared)

  hc <- hclust(as.dist(distance_matrix), method = "average")
  ord <- hc$order

  current_matrix_ordered <- current_matrix[ord, ord, drop = FALSE]

  rownames(current_matrix_ordered) <- seq_len(nrow(current_matrix_ordered))
  colnames(current_matrix_ordered) <- seq_len(ncol(current_matrix_ordered))

  current_df <- as.data.frame(as.table(current_matrix_ordered))
  colnames(current_df) <- c("Row", "Column", "Value")
  current_df$Row <- factor(current_df$Row, levels = rev(unique(current_df$Row)))
  current_df$Column <- factor(current_df$Column, levels = unique(current_df$Column))

  current_plot <- ggplot(current_df, aes(x = Column, y = Row, fill = Value)) +
    geom_raster() +
    scale_fill_gradient2(
      low = "#2166AC",
      mid = "white",
      high = "#B2182B",
      midpoint = median(current_df$Value, na.rm = TRUE),
      name = "Valor do kernel"
    ) +
    coord_fixed() +
    labs(
      title = current_name,
      subtitle = current_label,
      x = "Ordered observations",
      y = "Ordered observations"
    ) +
    theme_minimal(base_size = 11) +
    theme(
      plot.title = element_text(face = "bold", size = 12, hjust = 0.5),
      plot.subtitle = element_text(size = 10, hjust = 0.5),
      axis.title = element_text(face = "bold"),
      axis.text = element_blank(),
      axis.ticks = element_blank(),
      legend.title = element_text(face = "bold"),
      legend.text = element_text(size = 8),
      panel.grid = element_blank()
    )

  print(current_plot)

  ggsave(
    filename = paste0("output/Matrizes/figures/", current_name, "_ordered_heatmap.tiff"),
    plot = current_plot,
    width = 8,
    height = 8,
    dpi = 300,
    compression = "lzw",
    bg = "white"
  )
}
```

## 16. Salvar as saídas e limpar o ambiente

Os objetos de kernel criados neste tutorial são computacionalmente caros para reproduzir. Por isso, a etapa final os salva como arquivos `.rds` e limpa o workspace para que o próximo script de modelagem possa começar com um estado de memória mais leve.

Esta última seção também é escrita de forma direta: listamos quais objetos serão salvos, escrevemos tudo em disco, exportamos as tabelas diagnósticas, removemos os objetos temporários restantes e então recarregamos as matrizes salvas.

O bloco final de código grava todas as matrizes e kernels em disco e faz uma limpeza básica para que os módulos seguintes possam carregar os artefatos diretamente.

Este chunk grava em disco as matrizes e os kernels finais para uso nos módulos de predição e
variância. Salvar esses objetos encerra a etapa de construção das matrizes no pipeline.

```{r save-and-clean, message=FALSE, eval=FALSE}
keep_names <- c(
  "ZE", "ZEZE", "ZG", "ZP", "ZGZE", "ZPZE", "ZW", "ZGZW", "ZPZW",
  "GGK", "PGK", "GGKE", "PGKE", "GGKW", "PGKW",
  "GAK", "PAK", "GAKE", "PAKE", "GAKW", "PAKW",
  "Pheno", "Pedigree", "Pedigree_communs", "Geno.all", "NIR.all", "W"
)

current_objs <- ls(envir = .GlobalEnv)
to_keep <- intersect(current_objs, keep_names)
to_remove <- setdiff(current_objs, to_keep)

message("Objects kept (", length(to_keep), "): ", paste(to_keep, collapse = ", "))
message(
  "Objects removed (", length(to_remove), "): ",
  paste(head(to_remove, 40), collapse = ", "),
  if (length(to_remove) > 40) paste0(" ... (+", length(to_remove) - 40, " more)")
)

for (obj_name in to_keep) {
  saveRDS(get(obj_name), file = file.path("output/Matrizes", paste0(obj_name, ".rds")))
}

write.csv(
  kernel_inventory_linear,
  file = "output/Matrizes/kernel_inventory_linear.csv",
  row.names = FALSE
)

write.csv(
  kernel_inventory_nonlinear,
  file = "output/Matrizes/kernel_inventory_nonlinear.csv",
  row.names = FALSE
)

rm(list = to_remove, envir = .GlobalEnv)
gc()

rds_files <- list.files("output/Matrizes", pattern = "\\.rds$", full.names = TRUE)

for (file in rds_files) {
  obj_name <- tools::file_path_sans_ext(basename(file))
  assign(obj_name, readRDS(file), envir = .GlobalEnv)
}

message("Objects reloaded: ", paste(tools::file_path_sans_ext(basename(rds_files)), collapse = ", "))
```
## 16. Observações finais

Este tutorial converte informação genômica, fenômica e climática bruta em uma coleção reprodutível de kernels alinhados e prontos para os modelos preditivos posteriores.

Do ponto de vista do fluxo científico, este script exerce um papel estrutural no projeto:

- define a ordem das observações usada na etapa de modelagem;
- torna explícita a representação ambiental;
- armazena os kernels como artefatos computacionais reutilizáveis;
- e documenta como as relações lineares e não lineares foram codificadas.

Na etapa seguinte do projeto, esses kernels tornam-se as entradas dos modelos de predição genômica comparados no artigo.

## Navegação entre etapas

**Etapa anterior:** [Dados climáticos](climate_data_pt.html)  
**Próxima etapa:** [Componentes de variância](variance_components_pt.html)
