---
title: "Construção dos Kernels Genômico, Fenômico, Ambiental, Climático e de Interação"
author:
  - Costa, W. G.^[Weverton Gomes da Costa, Postdoctoral Researcher, Department of Statistics - Universidade Federal de Viçosa, wevertonufv@gmail.com]
date: "`r Sys.Date()`"
site: workflowr::wflow_site
url: https://wevertongomescosta.github.io/Integrating-nir-genomic-kernel/
output:
  workflowr::wflow_html:
    toc: true
    toc_depth: 3
    toc_float: true
    code_download: true
editor_options:
  chunk_output_type: console
github-repo: WevertonGomesCosta/Integrating-nir-genomic-kernel
---

**Language / Idioma:** [English](matrizes.html) | [Português](matrizes_pt.html)

```{r setup, include=FALSE}
knitr::opts_chunk$set(
  echo = TRUE,
  warning = FALSE,
  message = FALSE,
  fig.align = "center",
  out.width = "100%"
)
```

# 1. Introdução

Este tutorial documenta como o projeto constrói os kernels centrais usados nas análises de predição genômica. O objetivo não é simplesmente ler arquivos e calcular matrizes. O objetivo é transformar fontes heterogêneas de informação em objetos científicos alinhados que possam ser usados em modelos de predição multiambientes.

O script integra quatro camadas de dados:

1. **Registros fenotípicos** (`Pheno`): produtividade de grãos (`GY`) e peso de grãos (`KW`) por genótipo e ambiente.
2. **Marcadores genômicos** (`Geno`): SNPs processados em formato numérico.
3. **Espectros NIR** (`NIR`): medições fenômicas usadas para construir um kernel de similaridade espectral.
4. **Covariáveis derivadas do clima** (`W`): descritores meteorológicos gerados no tutorial climático.

As saídas finais desta etapa são as matrizes usadas depois nos modelos de predição:

- **Kernels lineares**: `ZG`, `ZP`, `ZEZE`, `ZW`
- **Kernels de interação**: `ZGZE`, `ZPZE`, `ZGZW`, `ZPZW`
- **Kernels Gaussianos não lineares**: `GGK`, `PGK`, `GGKE`, `PGKE`, `GGKW`, `PGKW`
- **Kernels arc-cosine não lineares**: `GAK`, `PAK`, `GAKE`, `PAKE`, `GAKW`, `PAKW`

No conjunto reduzido final de 18 modelos, o kernel climático (`ZW`) e seus termos de interação são usados principalmente nos modelos `M10`-`M18`. Os modelos iniciais (`M01`-`M09`) usam o efeito categórico de ambiente (`E`) em conjunto com kernels genômicos e/ou fenômicos, mas não incluem o kernel climático.

Um objetivo prático central deste tutorial é garantir que todas as matrizes sejam construídas na **mesma ordem de observações**. Se os kernels não estiverem perfeitamente alinhados, as análises preditivas posteriores se tornam inválidas.

Nesta versão em português, o conteúdo foi espelhado a partir de `matrizes.Rmd`. Os trechos realmente pesados foram mantidos como documentação com `eval = FALSE`, e os objetos já gerados pela versão em inglês são carregados silenciosamente para que as mesmas tabelas, saídas e figuras possam ser exibidas nesta página.

## 2. Ambiente em R e dependências

Primeiro carregamos os pacotes necessários para manipulação de dados, construção de kernels, visualização e gerenciamento de memória.

- `tidyverse`: organização dos dados e gráficos.
- `data.table`: leitura rápida de arquivos grandes.
- `BGLR`: estrutura Bayesiana de predição genômica usada depois.
- `parallel` e `doParallel`: suporte para tarefas computacionalmente intensivas.
- `MASS`: utilidades estatísticas adicionais.
- `patchwork`: composição de figuras em múltiplos painéis para gráficos diagnósticos.

```{r load-libraries}
suppressPackageStartupMessages({
  library(tidyverse)
  library(data.table)
  library(BGLR)
  library(parallel)
  library(doParallel)
  library(MASS)
  library(gridExtra)
  library(grid)
  library(patchwork)
  library(kableExtra)
})

dir.create("output/Matrizes", recursive = TRUE, showWarnings = FALSE)
dir.create("output/Matrizes/figures", recursive = TRUE, showWarnings = FALSE)
```

## 2.1 Uma nota sobre o estilo de código usado neste tutorial

Neste tutorial, evitamos pequenos helpers de conveniência para gráficos e checagens de matrizes. Em vez disso, o código é escrito de forma mais explícita e linear. Isso torna o script mais longo, mas também torna cada operação mais fácil de acompanhar para leitores que ainda estão aprendendo R e fluxos de modelagem baseados em matrizes.

As únicas funções mantidas mais adiante no script são as funções matemáticas estritamente necessárias para estimar os kernels Gaussianos e arc-cosine. Essas funções fazem parte do próprio procedimento de modelagem, e não apenas de atalhos de programação.

## 2.2 Carregar silenciosamente as saídas já produzidas pela versão em inglês

Os chunks pesados desta página foram preservados para documentação, mas não são reexecutados aqui. Para exibir as mesmas tabelas, checagens e figuras, carregamos os objetos já salvos em `output/Matrizes/` pela versão canônica em inglês.

```{r load-precomputed-objects, include=FALSE}
kernel_dir <- "output/Matrizes"
figure_dir <- file.path(kernel_dir, "figures")

required_files <- c(
  "ZG.rds", "ZP.rds", "ZE.rds", "ZEZE.rds", "ZW.rds",
  "ZGZE.rds", "ZPZE.rds", "ZGZW.rds", "ZPZW.rds",
  "GGK.rds", "PGK.rds", "GAK.rds", "PAK.rds",
  "GGKE.rds", "PGKE.rds", "GGKW.rds", "PGKW.rds",
  "GAKE.rds", "PAKE.rds", "GAKW.rds", "PAKW.rds",
  "Pheno.rds", "Pedigree.rds", "Geno.all.rds", "NIR.all.rds", "W.rds",
  "kernel_inventory_linear.csv", "kernel_inventory_nonlinear.csv"
)

missing_files <- required_files[!file.exists(file.path(kernel_dir, required_files))]
if (length(missing_files) > 0) {
  stop(
    "Os arquivos necessários não foram encontrados em output/Matrizes/. ",
    "Execute primeiro a versão em inglês de matrizes.Rmd. Faltando: ",
    paste(missing_files, collapse = ", ")
  )
}

ZG    <- readRDS(file.path(kernel_dir, "ZG.rds"))
ZP    <- readRDS(file.path(kernel_dir, "ZP.rds"))
ZE    <- readRDS(file.path(kernel_dir, "ZE.rds"))
ZEZE  <- readRDS(file.path(kernel_dir, "ZEZE.rds"))
ZW    <- readRDS(file.path(kernel_dir, "ZW.rds"))

ZGZE  <- readRDS(file.path(kernel_dir, "ZGZE.rds"))
ZPZE  <- readRDS(file.path(kernel_dir, "ZPZE.rds"))
ZGZW  <- readRDS(file.path(kernel_dir, "ZGZW.rds"))
ZPZW  <- readRDS(file.path(kernel_dir, "ZPZW.rds"))

GGK   <- readRDS(file.path(kernel_dir, "GGK.rds"))
PGK   <- readRDS(file.path(kernel_dir, "PGK.rds"))
GAK   <- readRDS(file.path(kernel_dir, "GAK.rds"))
PAK   <- readRDS(file.path(kernel_dir, "PAK.rds"))

GGKE  <- readRDS(file.path(kernel_dir, "GGKE.rds"))
PGKE  <- readRDS(file.path(kernel_dir, "PGKE.rds"))
GGKW  <- readRDS(file.path(kernel_dir, "GGKW.rds"))
PGKW  <- readRDS(file.path(kernel_dir, "PGKW.rds"))

GAKE  <- readRDS(file.path(kernel_dir, "GAKE.rds"))
PAKE  <- readRDS(file.path(kernel_dir, "PAKE.rds"))
GAKW  <- readRDS(file.path(kernel_dir, "GAKW.rds"))
PAKW  <- readRDS(file.path(kernel_dir, "PAKW.rds"))

Pheno <- readRDS(file.path(kernel_dir, "Pheno.rds"))
Pedigree <- readRDS(file.path(kernel_dir, "Pedigree.rds"))
Geno.all <- readRDS(file.path(kernel_dir, "Geno.all.rds"))
NIR.all <- readRDS(file.path(kernel_dir, "NIR.all.rds"))
W <- readRDS(file.path(kernel_dir, "W.rds"))

kernel_inventory_linear <- read.csv(file.path(kernel_dir, "kernel_inventory_linear.csv"), stringsAsFactors = FALSE)
kernel_inventory_nonlinear <- read.csv(file.path(kernel_dir, "kernel_inventory_nonlinear.csv"), stringsAsFactors = FALSE)

reference_ids <- Pheno$ObsID
```

## 3. Carregar os dados brutos

Esta seção lê as entradas brutas usadas no pipeline de construção dos kernels. Neste estágio, o objetivo é apenas importar os dados e inspecionar a estrutura básica de cada fonte.

### 3.1 Carregar os registros NIR e os fenótipos

O arquivo `NIR.csv` contém identificadores, ambientes, caracteres fenotípicos e as bandas espectrais usadas depois para construir o kernel fenômico.

```{r load-nir-data}
NIR <- fread("data/NIR.csv") %>% as.data.frame()

head(NIR[, 1:7])
unique(NIR$Env)
```

```{r load-nir-data-display, eval=FALSE}
NIR_preview <- read.csv("data/NIR.csv", stringsAsFactors = FALSE)
head(NIR_preview[, 1:min(7, ncol(NIR_preview))])
unique(NIR_preview$Env)
```

### 3.2 Carregar os marcadores genômicos

O arquivo genotípico contém uma linha por genótipo e uma coluna por marcador. A primeira coluna (`taxa`) é o identificador do genótipo usado para alinhar a informação genômica e fenotípica.

```{r load-genotypic-data}
Geno <- fread("data/GAPIT.Genotype.Numerical.txt") %>% as.data.frame()

head(Geno[, 1:5])
```

```{r load-genotypic-data-display, eval=FALSE}
Geno_preview <- data.table::fread("data/GAPIT.Genotype.Numerical.txt") %>% as.data.frame()
head(Geno_preview[, 1:min(5, ncol(Geno_preview))])
```

### 3.3 Construir a tabela fenotípica usada depois

Os scripts de modelagem posteriores exigem uma tabela fenotípica limpa contendo apenas os identificadores e os caracteres-alvo. Extraímos essas colunas diretamente do arquivo NIR para garantir que a tabela fenotípica permaneça sincronizada com os registros espectrais em nível de observação.

Também criamos um **identificador de observação** (`ObsID`) combinando ambiente e genótipo. Isso é útil porque o mesmo genótipo pode aparecer em mais de um ambiente, e rótulos únicos de observação melhoram muito a rastreabilidade e as checagens de alinhamento.

```{r build-pheno-table}
Pheno <- NIR %>%
  dplyr::select(Pedigree, Env, GY, KW) %>%
  arrange(Env, Pedigree) %>%
  mutate(ObsID = paste(Env, Pedigree, sep = "__"))

head(Pheno)
```

```{r build-pheno-table-display, eval=FALSE}
head(Pheno)
```

## 4. Harmonizar os IDs de genótipos entre as fontes de dados

Esta é uma etapa crítica de validação. O arquivo genômico e o arquivo NIR/fenotípico devem se referir aos mesmos genótipos. Se os IDs não forem harmonizados antes da construção das matrizes, todo kernel posterior ficará desalinhado.

```{r harmonize-genotypes}
Pedigree <- intersect(Geno$taxa, NIR$Pedigree)

NIR <- NIR[NIR$Pedigree %in% Pedigree, ] %>%
  arrange(Env, Pedigree) %>%
  mutate(ObsID = paste(Env, Pedigree, sep = "__"))

Geno <- Geno[Geno$taxa %in% Pedigree, ] %>%
  arrange(taxa)

Pheno <- Pheno[Pheno$Pedigree %in% Pedigree, ] %>%
  arrange(Env, Pedigree) %>%
  mutate(ObsID = paste(Env, Pedigree, sep = "__"))

cat("Genótipos compartilhados em NIR :", length(unique(NIR$Pedigree)), "\n")
cat("Genótipos compartilhados em Geno:", nrow(Geno), "\n")
cat("Genótipos compartilhados em Pheno:", length(unique(Pheno$Pedigree)), "\n")
```

```{r harmonize-genotypes-display, eval=FALSE}
cat("Genótipos compartilhados em Pheno:", length(unique(Pheno$Pedigree)), "\n")
cat("Número de pedigrees salvos:", length(Pedigree), "\n")
```

## 5. Separar as observações NIR por ambiente

O estudo possui quatro ambientes:

- `CS11_WS`
- `CS11_WW`
- `CS12_WS`
- `CS12_WW`

A construção dos kernels usa depois blocos específicos por ambiente. Por isso, separamos as observações NIR em quatro data frames específicos de ambiente preservando os identificadores de observação.

```{r split-by-environment}
a <- NIR %>% filter(Env == "CS11_WS") %>% arrange(Pedigree)
b <- NIR %>% filter(Env == "CS11_WW") %>% arrange(Pedigree)
c <- NIR %>% filter(Env == "CS12_WS") %>% arrange(Pedigree)
d <- NIR %>% filter(Env == "CS12_WW") %>% arrange(Pedigree)

rownames(a) <- a$ObsID
rownames(b) <- b$ObsID
rownames(c) <- c$ObsID
rownames(d) <- d$ObsID
```

### 5.1 Identificar genótipos observados em todos os ambientes

Este objeto é informativo para checagens de dados balanceados e para interpretar a sobreposição entre ensaios.

```{r shared-genotypes-all-envs}
Pedigree_communs <- Reduce(
  intersect,
  list(Geno$taxa, a$Pedigree, b$Pedigree, c$Pedigree, d$Pedigree)
)

length(Pedigree_communs)
```

```{r shared-genotypes-all-envs-display, eval=FALSE, results='asis'}
cat("O objeto `Pedigree_communs` é reconstruído na execução completa em inglês. Nesta página, ele é mantido apenas como bloco documental.\n")
```

## 6. Construir o kernel genômico linear (K_G armazenado como `ZG`)

O kernel genômico mede a similaridade entre observações com base nos marcadores SNP.

O pipeline legado usado neste projeto padroniza os valores dos marcadores **dentro de cada bloco de observações específico de ambiente** antes de empilhar os dados. Embora essa não seja a única estratégia possível, nós a preservamos aqui para manter compatibilidade com as análises posteriores já desenvolvidas para o artigo.

As etapas práticas são:

1. Ordenar a matriz genotípica e remover a coluna de ID.
2. Subconjuntar a matriz genotípica de acordo com os genótipos observados em cada ambiente.
3. Padronizar os marcadores dentro de cada bloco.
4. Empilhar as matrizes específicas de ambiente na mesma ordem usada pela tabela de observações.
5. Calcular o kernel linear pelo produto cruzado da matriz padronizada de marcadores.

```{r build-zg, eval=FALSE}
Geno <- Geno[order(Geno$taxa), ]
rownames(Geno) <- Geno$taxa
Geno <- Geno[, -1, drop = FALSE]

Geno.a <- scale(Geno[a$Pedigree, , drop = FALSE], center = TRUE, scale = TRUE)
Geno.b <- scale(Geno[b$Pedigree, , drop = FALSE], center = TRUE, scale = TRUE)
Geno.c <- scale(Geno[c$Pedigree, , drop = FALSE], center = TRUE, scale = TRUE)
Geno.d <- scale(Geno[d$Pedigree, , drop = FALSE], center = TRUE, scale = TRUE)

rownames(Geno.a) <- a$ObsID
rownames(Geno.b) <- b$ObsID
rownames(Geno.c) <- c$ObsID
rownames(Geno.d) <- d$ObsID

Geno.all <- rbind(Geno.a, Geno.b, Geno.c, Geno.d)

ZG <- tcrossprod(as.matrix(Geno.all)) / ncol(Geno.all)
rownames(ZG) <- rownames(Geno.all)
colnames(ZG) <- rownames(Geno.all)

dim(ZG)
ZG[1:5, 1:5]
```

```{r build-zg-display}
dim(ZG)
ZG[1:5, 1:5]
```

## 7. Construir o kernel fenômico linear (K_P armazenado como `ZP`)

O kernel fenômico usa as bandas espectrais NIR. A mesma lógica em blocos é usada aqui para manter a ordem das observações sincronizada com os kernels genômico, categórico de ambiente e climático.

Esse kernel é útil porque resume a similaridade espectral entre observações. Ao mesmo tempo, deve ser interpretado com cautela. Os espectros NIR podem refletir respostas fisiológicas fortes às condições de campo, de modo que o kernel fenômico pode capturar parte do sinal ambiental além de informação relacionada ao genótipo.

```{r build-zp, eval=FALSE}
# Identificar variáveis espectrais de forma defensiva: manter apenas colunas
# numéricas e remover colunas de metadados/traços que não devem entrar no kernel fenômico.
metadata_cols <- c("Pedigree", "Env", "GY", "KW", "ObsID")

nir_feature_cols <- setdiff(colnames(NIR), metadata_cols)
nir_feature_cols <- nir_feature_cols[
  vapply(NIR[, nir_feature_cols, drop = FALSE], is.numeric, logical(1))
]

if (length(nir_feature_cols) == 0) {
  stop("Nenhuma coluna numérica de NIR foi encontrada após filtrar as colunas de metadados.")
}

excluded_non_numeric <- setdiff(setdiff(colnames(NIR), metadata_cols), nir_feature_cols)

cat("Número de colunas de NIR usadas em ZP:", length(nir_feature_cols), "\n")
if (length(excluded_non_numeric) > 0) {
  cat("Colunas não numéricas excluídas:", paste(excluded_non_numeric, collapse = ", "), "\n")
}

NIR.a <- scale(as.matrix(a[, nir_feature_cols, drop = FALSE]), center = TRUE, scale = TRUE)
NIR.b <- scale(as.matrix(b[, nir_feature_cols, drop = FALSE]), center = TRUE, scale = TRUE)
NIR.c <- scale(as.matrix(c[, nir_feature_cols, drop = FALSE]), center = TRUE, scale = TRUE)
NIR.d <- scale(as.matrix(d[, nir_feature_cols, drop = FALSE]), center = TRUE, scale = TRUE)

rownames(NIR.a) <- a$ObsID
rownames(NIR.b) <- b$ObsID
rownames(NIR.c) <- c$ObsID
rownames(NIR.d) <- d$ObsID

NIR.all <- rbind(NIR.a, NIR.b, NIR.c, NIR.d)

ZP <- tcrossprod(NIR.all) / ncol(NIR.all)
rownames(ZP) <- rownames(NIR.all)
colnames(ZP) <- rownames(NIR.all)

dim(ZP)
ZP[1:5, 1:5]
```

```{r build-zp-display}
dim(ZP)
ZP[1:5, 1:5]
```

## 8. Construir o kernel categórico de ambiente (K_E)

A representação ambiental mais simples trata cada ambiente como um fator categórico. Primeiro construímos a matriz de incidência `ZE`, depois a convertemos em um kernel (`ZEZE`) por meio do produto cruzado.

Esse kernel atribui similaridade ambiental completa a observações do mesmo ambiente e similaridade zero a observações de ambientes diferentes. Nos modelos finais, `ZEZE` representa o **efeito categórico de ambiente**. Ele não é o mesmo que o kernel climático. Em termos práticos, `ZEZE` mantém a distinção entre os quatro macroambientes, enquanto `ZW` descreve depois a similaridade entre observações com base em covariáveis meteorológicas.

```{r build-ze}
Pheno <- Pheno %>% arrange(match(ObsID, rownames(ZG)))

ZE <- model.matrix(~ as.factor(Pheno$Env) - 1)
rownames(ZE) <- Pheno$ObsID
colnames(ZE) <- gsub("^as.factor\\(Pheno\\$Env\\)", "", colnames(ZE))

ZEZE <- tcrossprod(ZE)
rownames(ZEZE) <- rownames(ZE)
colnames(ZEZE) <- rownames(ZE)

cat("Dimensões de ZE   :", dim(ZE), "\n")
cat("Dimensões de ZEZE :", dim(ZEZE), "\n")

ZEZE[1:5, 1:5]
```

```{r build-ze-display, eval=FALSE}
cat("Dimensões de ZE   :", dim(ZE), "\n")
cat("Dimensões de ZEZE :", dim(ZEZE), "\n")
ZEZE[1:5, 1:5]
```

## 9. Construir o kernel climático (K_W armazenado como `ZW`)

O kernel climático usa as saídas climáticas criadas no tutorial `climate_data`. O fluxo climático atualizado exporta dois arquivos:

1. `environmental_covariates.csv`: uma linha por ano com resumos climáticos agregados.
2. `environmental_covariates_expanded.csv`: registros diários ligados a esses resumos anuais.

Este script usa **ambos** os arquivos:

- O arquivo anual fornece os resumos derivados do clima.
- O arquivo expandido fornece as trajetórias climáticas diárias usadas para descrever a assinatura intrassazonal de cada ano.

No pipeline reduzido final, `ZW` é usado principalmente nos modelos `M10`-`M18`, junto com interações como `GW`, `PW`, `GGKW`, `PGKW`, `GAKW` e `PAKW`. O kernel climático deve, portanto, ser interpretado como uma fonte adicional de similaridade meteorológica. Ele **não** substitui o efeito categórico de ambiente representado por `ZEZE`.

### 9.1 Carregar os arquivos climáticos

```{r load-climate-files}
annual_ec_file <- "output/climate_results/environmental_covariates.csv"
expanded_ec_file <- "output/climate_results/environmental_covariates_expanded.csv"

if (!file.exists(annual_ec_file)) {
  stop("O arquivo 'output/climate_results/environmental_covariates.csv' não foi encontrado. Execute climate_data.Rmd primeiro.")
}

if (!file.exists(expanded_ec_file)) {
  stop("O arquivo 'output/climate_results/environmental_covariates_expanded.csv' não foi encontrado. Execute climate_data.Rmd primeiro.")
}

ECs_annual <- read.csv(annual_ec_file)
ECs_expanded <- read.csv(expanded_ec_file)

annual_cols <- c(
  "TMAX_AVG", "TMIN_AVG", "GDD_CUM", "HEAT_STRESS_DAYS",
  "PRECTOT", "DRY_DAYS", "RH_AVG", "WS2M_AVG", "RAD_CUM",
  "T_AVG", "DTR_AVG", "COLD_STRESS_DAYS", "RAINY_DAYS",
  "PREC_INTENSITY", "LOW_RH_DAYS", "VPD_AVG", "VPD_STRESS_DAYS"
)

daily_id_cols <- c(
  "year", "Year", "YEAR",
  "date", "Date",
  "YYYYMMDD", "MMDD", "DOY",
  "month", "Month", "MM",
  "day", "DD",
  "LON", "LAT"
)
candidate_daily_cols <- setdiff(
  colnames(ECs_expanded),
  c(daily_id_cols, annual_cols)
)

daily_cols <- candidate_daily_cols[
  vapply(ECs_expanded[, candidate_daily_cols, drop = FALSE], is.numeric, logical(1))
]

excluded_daily_cols <- setdiff(candidate_daily_cols, daily_cols)

if (length(daily_cols) == 0) {
  stop("Nenhuma variável climática diária numérica foi encontrada em environmental_covariates_expanded.csv.")
}

cat("Número de variáveis climáticas diárias usadas em ZW:", length(daily_cols), "\n")
if (length(excluded_daily_cols) > 0) {
  cat("Colunas não climáticas ou não numéricas excluídas:", paste(excluded_daily_cols, collapse = ", "), "\n")
}

ECs_annual <- ECs_annual %>%
  mutate(year = as.integer(year)) %>%
  dplyr::select(year, all_of(annual_cols))

ECs_expanded <- ECs_expanded %>%
  mutate(
    year = as.integer(year),
    date = as.character(date)
  )
```

### 9.2 Padronizar os resumos anuais e as trajetórias diárias

O objetivo desta etapa é colocar variáveis ambientais heterogêneas em escala comparável antes da construção do kernel.

```{r standardize-climate-data}
annual_scaled <- ECs_annual %>%
  dplyr::select(all_of(annual_cols)) %>%
  scale(center = TRUE, scale = TRUE) %>%
  as.data.frame()

annual_scaled <- bind_cols(
  year = ECs_annual$year,
  annual_scaled
)

daily_scaled <- ECs_expanded %>%
  dplyr::select(year, date, all_of(daily_cols)) %>%
  group_by(year) %>%
  mutate(across(all_of(daily_cols), ~ as.numeric(scale(.x, center = TRUE, scale = TRUE)))) %>%
  ungroup()
```

### 9.3 Criar assinaturas climáticas específicas por ano

Para cada ano, transformamos as trajetórias diárias de clima em uma única assinatura larga por linha. Isso dá a cada ano um vetor reprodutível que representa seu perfil climático intrassazonal.

```{r create-year-signatures}
daily_signature_2011 <- daily_scaled %>%
  filter(year == 2011) %>%
  dplyr::select(date, all_of(daily_cols)) %>%
  pivot_longer(cols = -date, names_to = "variable", values_to = "value") %>%
  mutate(signature_col = paste(variable, date, sep = "__")) %>%
  dplyr::select(signature_col, value) %>%
  pivot_wider(names_from = signature_col, values_from = value)

daily_signature_2012 <- daily_scaled %>%
  filter(year == 2012) %>%
  dplyr::select(date, all_of(daily_cols)) %>%
  pivot_longer(cols = -date, names_to = "variable", values_to = "value") %>%
  mutate(signature_col = paste(variable, date, sep = "__")) %>%
  dplyr::select(signature_col, value) %>%
  pivot_wider(names_from = signature_col, values_from = value)

annual_signature_2011 <- annual_scaled %>%
  filter(year == 2011) %>%
  dplyr::select(-year)

annual_signature_2012 <- annual_scaled %>%
  filter(year == 2012) %>%
  dplyr::select(-year)
```

### 9.4 Construir a matriz W em nível de observação

Cada observação herda a assinatura climática do ano associado ao seu ambiente. Os ambientes de 2011 recebem as assinaturas diárias e anuais de 2011; os ambientes de 2012 recebem as assinaturas de 2012. Blocos específicos de outro ano são preenchidos com `NA` e depois substituídos por zero, para que a matriz final possa ser usada em um produto cruzado.

```{r build-w, eval=FALSE}
ids_a <- a$ObsID
ids_b <- b$ObsID
ids_c <- c$ObsID
ids_d <- d$ObsID

ECs.a_main_daily <- as.data.frame(daily_signature_2011[rep(1, length(ids_a)), , drop = FALSE])
rownames(ECs.a_main_daily) <- ids_a

ECs.a_other_daily <- as.data.frame(
  matrix(
    NA_real_,
    nrow = length(ids_a),
    ncol = ncol(daily_signature_2012),
    dimnames = list(ids_a, colnames(daily_signature_2012))
  )
)

ECs.a_annual <- as.data.frame(annual_signature_2011[rep(1, length(ids_a)), , drop = FALSE])
rownames(ECs.a_annual) <- ids_a

ECs.a <- cbind(ECs.a_main_daily, ECs.a_other_daily, ECs.a_annual)
ECs.a <- as.data.frame(ECs.a)
rownames(ECs.a) <- ids_a

ECs.b_main_daily <- as.data.frame(daily_signature_2011[rep(1, length(ids_b)), , drop = FALSE])
rownames(ECs.b_main_daily) <- ids_b

ECs.b_other_daily <- as.data.frame(
  matrix(
    NA_real_,
    nrow = length(ids_b),
    ncol = ncol(daily_signature_2012),
    dimnames = list(ids_b, colnames(daily_signature_2012))
  )
)

ECs.b_annual <- as.data.frame(annual_signature_2011[rep(1, length(ids_b)), , drop = FALSE])
rownames(ECs.b_annual) <- ids_b

ECs.b <- cbind(ECs.b_main_daily, ECs.b_other_daily, ECs.b_annual)
ECs.b <- as.data.frame(ECs.b)
rownames(ECs.b) <- ids_b

ECs.c_main_daily <- as.data.frame(daily_signature_2012[rep(1, length(ids_c)), , drop = FALSE])
rownames(ECs.c_main_daily) <- ids_c

ECs.c_other_daily <- as.data.frame(
  matrix(
    NA_real_,
    nrow = length(ids_c),
    ncol = ncol(daily_signature_2011),
    dimnames = list(ids_c, colnames(daily_signature_2011))
  )
)

ECs.c_annual <- as.data.frame(annual_signature_2012[rep(1, length(ids_c)), , drop = FALSE])
rownames(ECs.c_annual) <- ids_c

ECs.c <- cbind(ECs.c_main_daily, ECs.c_other_daily, ECs.c_annual)
ECs.c <- as.data.frame(ECs.c)
rownames(ECs.c) <- ids_c

ECs.d_main_daily <- as.data.frame(daily_signature_2012[rep(1, length(ids_d)), , drop = FALSE])
rownames(ECs.d_main_daily) <- ids_d

ECs.d_other_daily <- as.data.frame(
  matrix(
    NA_real_,
    nrow = length(ids_d),
    ncol = ncol(daily_signature_2011),
    dimnames = list(ids_d, colnames(daily_signature_2011))
  )
)

ECs.d_annual <- as.data.frame(annual_signature_2012[rep(1, length(ids_d)), , drop = FALSE])
rownames(ECs.d_annual) <- ids_d

ECs.d <- cbind(ECs.d_main_daily, ECs.d_other_daily, ECs.d_annual)
ECs.d <- as.data.frame(ECs.d)
rownames(ECs.d) <- ids_d

W <- rbind(ECs.a, ECs.b, ECs.c, ECs.d)
W <- as.data.frame(W)
rownames(W) <- c(ids_a, ids_b, ids_c, ids_d)

W <- W[Pheno$ObsID, , drop = FALSE]
W[is.na(W)] <- 0

ZW <- tcrossprod(as.matrix(W)) / ncol(W)
rownames(ZW) <- rownames(W)
colnames(ZW) <- rownames(W)

print(paste("Linhas em W :", nrow(W)))
print(paste("Linhas em ZG:", nrow(ZG)))
print(paste("ZW e ZG alinhados:", identical(rownames(ZW), rownames(ZG))))
print(paste("ZW e ZP alinhados:", identical(rownames(ZW), rownames(ZP))))
```

```{r build-w-display}
print(paste("Linhas em ZW:", nrow(ZW)))
print(paste("ZW e ZG alinhados:", identical(rownames(ZW), rownames(ZG))))
print(paste("ZW e ZP alinhados:", identical(rownames(ZW), rownames(ZP))))
```

## 10. Verificar dimensões e alinhamento dos kernels

Antes de construir interações e kernels não lineares, resumimos os principais kernels lineares. Essa tabela é útil tanto para controle de qualidade quanto para fins didáticos.

```{r kernel-summary-linear}
kernel_inventory_linear %>%
  dplyr::mutate(
    n_rows = format(n_rows, big.mark = ","),
    n_cols = format(n_cols, big.mark = ",")
  ) %>%
  knitr::kable(
    caption = "Resumo diagnóstico dos principais kernels lineares.",
    align = "lcccccc"
  ) %>%
  kableExtra::kable_styling(
    bootstrap_options = c("striped", "hover", "condensed", "responsive"),
    full_width = FALSE,
    position = "left"
  ) %>%
  kableExtra::scroll_box(width = "100%", height = "260px")
```

### 10.1 Verificação pontual de observações selecionadas

Inspecionamos o mesmo pedigree entre matrizes para verificar se a ordem empilhada das observações permanece coerente.

```{r spot-check}
Geno.all[str_detect(rownames(Geno.all), "A188"), 1:5]
W[str_detect(rownames(W), "A188"), 1:5]
NIR.all[str_detect(rownames(NIR.all), "A188"), 1:5]
```

### 10.2 Testes globais de alinhamento

Todas as checagens abaixo devem retornar `TRUE`.

```{r alignment-tests}
all(rownames(ZW) == colnames(ZW))
all(rownames(ZG) == colnames(ZG))
all(rownames(ZP) == colnames(ZP))

all(rownames(ZW) == rownames(ZG))
all(rownames(ZW) == rownames(ZP))

all(colnames(ZW) == colnames(ZG))
all(colnames(ZW) == colnames(ZP))
```

### 10.3 As figuras diagnósticas serão geradas depois que todas as famílias de kernels forem construídas

Adiamos as figuras diagnósticas finais até que os kernels Gaussianos e arc-cosine estejam disponíveis. Isso permite comparar as representações lineares e não lineares dentro dos espaços genômico e fenômico separadamente, o que é mais informativo para o artigo do que misturar matrizes climáticas e fenômicas em um único painel.

Mesmo que `ZW` não apareça no mapa de calor integrado, ele continua sendo um objeto central no pipeline reduzido porque sustenta os modelos enriquecidos com clima (`M10`-`M18`) e seus termos de interação.

## 11. Construir os kernels de interação

Os kernels de interação são obtidos pelo produto de Hadamard (multiplicação elemento a elemento). Essa operação restringe a similaridade genômica ou fenômica ao contexto ambiental representado por `ZEZE` ou `ZW`.

```{r build-interactions}
ZGZE <- ZG * ZEZE
ZPZE <- ZP * ZEZE
ZGZW <- ZG * ZW
ZPZW <- ZP * ZW

ZGZE[1:5, 1:5]
ZPZE[1:5, 1:5]
ZGZW[1:5, 1:5]
ZPZW[1:5, 1:5]

saveRDS(ZGZE, "output/Matrizes/ZGZE.rds")
saveRDS(ZPZE, "output/Matrizes/ZPZE.rds")
```

```{r build-interactions-display, eval=FALSE}
ZGZE[1:5, 1:5]
ZPZE[1:5, 1:5]
ZGZW[1:5, 1:5]
ZPZW[1:5, 1:5]
```

## 12. Construir os kernels Gaussianos não lineares

Os kernels lineares acima capturam similaridade aditiva. Para explorar relações não lineares, também construímos kernels Gaussianos para os espaços genômico e fenômico.

### 12.1 Função matemática central para o kernel Gaussiano

A função a seguir é mantida porque faz parte da própria estimação do kernel Gaussiano. Nós a usamos para otimizar o parâmetro de banda maximizando a verossimilhança marginal.

```{r gk-functions}
margh.fun <- function(theta, y, D, q, nu = 0.0001, Sc = 0.0001,
                      nuh = NULL, Sch = NULL, prior = NULL) {
  h <- theta[1]
  phi <- theta[2]

  Kh <- exp(-h * D / q)
  eigenKh <- eigen(Kh)

  nr <- length(which(eigenKh$values > 1e-10))
  Uh <- eigenKh$vectors[, 1:nr, drop = FALSE]
  Sh <- eigenKh$values[1:nr]

  d <- t(Uh) %*% scale(y, scale = FALSE)

  lden <- -0.5 * sum(log(1 + phi * Sh)) -
    (nu + nr - 1) / 2 * log(Sc + sum(d^2 / (1 + phi * Sh)))

  if (!is.null(prior)) {
    lprior <- dgamma(h, nuh, Sch, log = TRUE)
  } else {
    lprior <- 0
  }

  return(-(lden + lprior))
}
```

### 12.2 Kernel Gaussiano genômico (`GGK`)

Primeiro calculamos distâncias genômicas entre genótipos únicos e depois as projetamos no espaço das observações.

```{r ggk, eval=FALSE}
DG <- (as.matrix(dist(Geno)))^2
q05G <- quantile(DG, 0.05)

IDs <- as.character(Pheno$Pedigree)
DG <- DG[rownames(DG) %in% IDs, rownames(DG) %in% IDs, drop = FALSE]

IDs <- factor(IDs, levels = rownames(DG))
Z <- as.matrix(model.matrix(~ IDs - 1))
rownames(Z) <- Pheno$ObsID

ZD <- tcrossprod(Z, DG)
DG_proj <- tcrossprod(ZD, Z)

rownames(DG_proj) <- Pheno$ObsID
colnames(DG_proj) <- Pheno$ObsID
```

```{r ggk-optimize, eval=FALSE}
solG <- optim(
  c(1, 1),
  margh.fun,
  y = Pheno$GY,
  D = DG_proj,
  q = q05G,
  method = "L-BFGS-B",
  lower = c(0.05, 0.05),
  upper = c(6, 30)
)
```

```{r ggk-read-solution, include=FALSE}
solG <- readRDS("output/Matrizes/solG.RDS")
```

```{r ggk-final, eval=FALSE}
hG <- solG$par[1]

GGK <- exp(-hG * DG_proj / q05G)
rownames(GGK) <- Pheno$ObsID
colnames(GGK) <- Pheno$ObsID

dim(GGK)
GGK[1:5, 1:5]
```

```{r ggk-final-display}
dim(GGK)
GGK[1:5, 1:5]
```

### 12.3 Kernel Gaussiano fenômico (`PGK`)

O kernel Gaussiano fenômico usa distâncias euclidianas derivadas da matriz NIR padronizada.

Como no kernel Gaussiano genômico, a etapa de otimização no pipeline atual usa **GY como caráter de referência**, e o kernel Gaussiano fenômico resultante é então reutilizado tanto para GY quanto para KW.

```{r pgk, eval=FALSE}
DP <- (as.matrix(dist(NIR.all)))^2
q05P <- quantile(DP, 0.05)

IDs <- rownames(NIR.all)
DP <- DP[rownames(DP) %in% IDs, rownames(DP) %in% IDs, drop = FALSE]

Z <- as.matrix(model.matrix(~ IDs - 1))
rownames(Z) <- IDs

Z0 <- tcrossprod(Z, Z)
ZD <- tcrossprod(Z0, DP)
DP_proj <- tcrossprod(ZD, Z0)

rownames(DP_proj) <- IDs
colnames(DP_proj) <- IDs
```

```{r pgk-optimize, eval=FALSE}
solP <- optim(
  c(1, 1),
  margh.fun,
  y = Pheno$GY,
  D = DP_proj,
  q = q05P,
  method = "L-BFGS-B",
  lower = c(0.05, 0.05),
  upper = c(6, 30)
)
```

```{r pgk-read-solution, include=FALSE}
solP <- readRDS("output/Matrizes/solP.RDS")
```

```{r pgk-final, eval=FALSE}
hP <- solP$par[1]

PGK <- exp(-hP * DP_proj / q05P)
rownames(PGK) <- rownames(NIR.all)
colnames(PGK) <- rownames(NIR.all)

dim(PGK)
PGK[1:5, 1:5]
```

```{r pgk-final-display}
dim(PGK)
PGK[1:5, 1:5]
```

### 12.4 Kernels de interação Gaussianos

```{r interactions-gk, eval=FALSE}
GGKE <- GGK * ZEZE
PGKE <- PGK * ZEZE
GGKW <- GGK * ZW
PGKW <- PGK * ZW
```

## 13. Construir os kernels arc-cosine não lineares

Os kernels arc-cosine oferecem uma segunda representação não linear. Eles são inspirados na geometria de redes neurais e podem capturar padrões hierárquicos não lineares por meio de transformações recursivas.

Neste tutorial mantemos explicitamente as funções matemáticas abaixo porque elas definem o próprio kernel arc-cosine. Mesmo escritas como funções, elas fazem parte do método, e não de atalhos de programação.

### 13.1 Funções matemáticas centrais para os kernels arc-cosine

```{r ak-functions}
AK1.fun <- function(X) {
  cosalfa <- cor(t(X))
  cosalfa[cosalfa > 1] <- 1
  cosalfa[cosalfa < -1] <- -1
  angulo <- acos(cosalfa)
  mag <- sqrt(apply(X, 1, function(x) crossprod(x)))
  sxy <- tcrossprod(mag)
  AK1 <- (1 / pi) * sxy * (sin(angulo) + (pi - angulo) * cosalfa)
  AK1 <- AK1 / median(AK1, na.rm = TRUE)
  colnames(AK1) <- rownames(X)
  rownames(AK1) <- rownames(X)
  return(AK1)
}

marg.AK <- function(y, AK1, ml) {
  lden.fun <- function(phi, nr, Uh, Sh, d) {
    lden <- -0.5 * sum(log(1 + phi * Sh)) -
      (nr - 1) / 2 * log(sum(d^2 / (1 + phi * Sh)))
    return(-lden)
  }

  vero <- function(y, GC) {
    Kh <- GC
    eigenKh <- eigen(Kh)
    nr <- length(which(eigenKh$values > 1e-10))
    Uh <- eigenKh$vectors[, 1:nr, drop = FALSE]
    Sh <- eigenKh$values[1:nr]
    d <- t(Uh) %*% scale(y, scale = FALSE)
    sol <- optimize(lden.fun, nr = nr, Uh = Uh, Sh = Sh, d = d,
                    lower = 0.0005, upper = 200)
    phi <- sol[[1]]
    log.vero <- 0.5 * sum(log(1 + phi * Sh)) -
      (nr - 1) / 2 * log(sum(d^2 / (1 + phi * Sh)))
    return(log.vero)
  }

  GC <- AK1
  l <- 1
  GC2 <- GC
  vero1 <- vero(y = y, GC = GC2)
  m <- 0

  while (m == 0 && (l < ml)) {
    l <- l + 1
    GC <- AK.fun(AK1 = GC2, nl = 1)
    GC2 <- GC
    vero2 <- vero(y = y, GC = GC2)
    if (vero2 < vero1) m <- 1
    vero1 <- vero2
  }

  return(l - 1)
}

AK.fun <- function(AK1, nl) {
  n <- nrow(AK1)
  AK <- AK1
  for (l in 1:nl) {
    Aux <- tcrossprod(diag(AK))
    cosalfa <- AK * (Aux^(-1 / 2))
    cosa <- as.vector(cosalfa)
    cosa[cosa > 1] <- 1
    cosa[cosa < -1] <- -1
    angulo <- acos(cosa)
    angulo <- matrix(angulo, n, n)
    AK <- (1 / pi) * (Aux^(1 / 2)) * (sin(angulo) + (pi - angulo) * cos(angulo))
  }
  AK <- AK / median(AK, na.rm = TRUE)
  rownames(AK) <- rownames(AK1)
  colnames(AK) <- colnames(AK1)
  return(AK)
}
```

### 13.2 Kernel arc-cosine genômico (`GAK`)

Os kernels arc-cosine seguem a mesma regra prática adotada para os kernels Gaussianos. No pipeline atual, o número de camadas ocultas é selecionado **uma vez usando GY como caráter de referência**, e o kernel resultante é então reutilizado em ambas as análises de caráter.

```{r gak, eval=FALSE}
GAK1 <- AK1.fun(Geno)
dim(GAK1)
GAK1[1:5, 1:5]

IDs <- as.character(Pheno$Pedigree)
GAK1 <- GAK1[rownames(GAK1) %in% IDs, rownames(GAK1) %in% IDs, drop = FALSE]

IDs <- factor(IDs, levels = rownames(GAK1))
Z <- as.matrix(model.matrix(~ IDs - 1))
rownames(Z) <- Pheno$ObsID
G <- tcrossprod(tcrossprod(Z, GAK1), Z)

Gl <- marg.AK(y = Pheno$GY, AK1 = G, ml = 50)

IDs.L <- factor(Pheno$Pedigree, levels = rownames(GAK1))
Z.L <- as.matrix(model.matrix(~ IDs.L - 1))
rownames(Z.L) <- Pheno$ObsID
G.L <- tcrossprod(tcrossprod(Z.L, GAK1), Z.L)

GAK <- AK.fun(AK1 = G.L, nl = Gl)
rownames(GAK) <- Pheno$ObsID
colnames(GAK) <- Pheno$ObsID
```

```{r gak-check}
dim(GAK)
GAK[1:5, 1:5]
```

### 13.3 Kernel arc-cosine fenômico (`PAK`)

O kernel arc-cosine fenômico também é calibrado **uma vez usando GY como caráter de referência**, e o kernel final é reutilizado para GY e KW nos modelos posteriores.

```{r pak, eval=FALSE}
PAK1 <- AK1.fun(NIR.all)
dim(PAK1)
PAK1[1:5, 1:5]

IDs <- rownames(NIR.all)
PAK1 <- PAK1[rownames(PAK1) %in% IDs, rownames(PAK1) %in% IDs, drop = FALSE]

Z <- as.matrix(model.matrix(~ IDs - 1))
rownames(Z) <- IDs
Z0 <- tcrossprod(Z, Z)
ZD <- tcrossprod(Z0, PAK1)
P <- tcrossprod(ZD, Z0)

Pl <- marg.AK(y = Pheno$GY, AK1 = P, ml = 50)

IDs.L <- rownames(NIR.all)
Z.L <- as.matrix(model.matrix(~ IDs.L - 1))
rownames(Z.L) <- IDs.L
Z0.L <- tcrossprod(Z.L, Z.L)
P.L <- tcrossprod(tcrossprod(Z0.L, PAK1), Z0.L)

PAK <- AK.fun(AK1 = P.L, nl = Pl)
rownames(PAK) <- rownames(NIR.all)
colnames(PAK) <- rownames(NIR.all)
```

```{r pak-check}
dim(PAK)
PAK[1:5, 1:5]
```

### 13.4 Kernels de interação arc-cosine

```{r interaction-ak, eval=FALSE}
GAKE <- GAK * ZEZE
PAKE <- PAK * ZEZE
GAKW <- GAK * ZW
PAKW <- PAK * ZW

GAKE[1:5, 1:5]
PAKE[1:5, 1:5]
GAKW[1:5, 1:5]
PAKW[1:5, 1:5]
```

```{r interaction-ak-display}
GAKE[1:5, 1:5]
PAKE[1:5, 1:5]
GAKW[1:5, 1:5]
PAKW[1:5, 1:5]
```

## 14. Resumir os kernels não lineares

A tabela abaixo fornece uma checagem final de integridade dos kernels não lineares antes da exportação.

```{r kernel-summary-nonlinear}
kernel_inventory_nonlinear %>%
  dplyr::mutate(
    n_rows = format(n_rows, big.mark = ","),
    n_cols = format(n_cols, big.mark = ",")
  ) %>%
  knitr::kable(
    caption = "Resumo diagnóstico dos kernels não lineares e de interação.",
    align = "lcccccc"
  ) %>%
  kableExtra::kable_styling(
    bootstrap_options = c("striped", "hover", "condensed", "responsive"),
    full_width = FALSE,
    position = "left"
  ) %>%
  kableExtra::scroll_box(width = "100%", height = "340px")
```

## 15. Figuras diagnósticas para o artigo

Para revelar mais claramente a estrutura interna dos kernels, no arquivo em inglês nós plotamos as **matrizes completas** em vez de apenas um pequeno subconjunto no canto superior esquerdo. Cada matriz é reordenada por clustering hierárquico com base na **distância induzida pelo kernel** entre indivíduos ou observações:

\[
d_{ij}=\sqrt{K_{ii}+K_{jj}-2K_{ij}}
\]

A mesma ordem de clustering é então aplicada às linhas e colunas da matriz. Isso facilita identificar estrutura em blocos, padrões locais de similaridade e contrastes entre os kernels lineares, Gaussianos e arc-cosine.

Como essas matrizes são quadradas, cada mapa de calor é exibido com `coord_fixed()` e exportado com `width = height` para que a razão visual corresponda à estrutura matemática da matriz.

```{r kernel-diagnostic-figure-square, fig.width=8, fig.height=8}
kernel_plot_info <- data.frame(
  KernelName = c("ZG", "GGK", "GAK", "ZP", "PGK", "PAK"),
  KernelLabel = c(
    "Kernel genômico linear",
    "Kernel genômico Gaussiano",
    "Kernel genômico arc-cosine",
    "Kernel fenômico linear",
    "Kernel fenômico Gaussiano",
    "Kernel fenômico arc-cosine"
  ),
  stringsAsFactors = FALSE
)

dir.create("output/Matrizes/figures", recursive = TRUE, showWarnings = FALSE)

for (i in seq_len(nrow(kernel_plot_info))) {

  current_name <- kernel_plot_info$KernelName[i]
  current_label <- kernel_plot_info$KernelLabel[i]
  current_matrix <- get(current_name)

  current_matrix <- as.matrix(current_matrix)
  current_matrix <- (current_matrix + t(current_matrix)) / 2

  diag_values <- diag(current_matrix)
  distance_squared <- outer(diag_values, diag_values, "+") - 2 * current_matrix
  distance_squared[distance_squared < 0] <- 0
  distance_matrix <- sqrt(distance_squared)

  hc <- hclust(as.dist(distance_matrix), method = "average")
  ord <- hc$order

  current_matrix_ordered <- current_matrix[ord, ord, drop = FALSE]

  rownames(current_matrix_ordered) <- seq_len(nrow(current_matrix_ordered))
  colnames(current_matrix_ordered) <- seq_len(ncol(current_matrix_ordered))

  current_df <- as.data.frame(as.table(current_matrix_ordered))
  colnames(current_df) <- c("Row", "Column", "Value")
  current_df$Row <- factor(current_df$Row, levels = rev(unique(current_df$Row)))
  current_df$Column <- factor(current_df$Column, levels = unique(current_df$Column))

  current_plot <- ggplot(current_df, aes(x = Column, y = Row, fill = Value)) +
    geom_raster() +
    scale_fill_gradient2(
      low = "#2166AC",
      mid = "white",
      high = "#B2182B",
      midpoint = median(current_df$Value, na.rm = TRUE),
      name = "Valor do kernel"
    ) +
    coord_fixed() +
    labs(
      title = current_name,
      subtitle = current_label,
      x = "Observações ordenadas",
      y = "Observações ordenadas"
    ) +
    theme_minimal(base_size = 11) +
    theme(
      plot.title = element_text(face = "bold", size = 12, hjust = 0.5),
      plot.subtitle = element_text(size = 10, hjust = 0.5),
      axis.title = element_text(face = "bold"),
      axis.text = element_blank(),
      axis.ticks = element_blank(),
      legend.title = element_text(face = "bold"),
      legend.text = element_text(size = 8),
      panel.grid = element_blank()
    )

  print(current_plot)

  ggsave(
    filename = paste0("output/Matrizes/figures/", current_name, "_ordered_heatmap.tiff"),
    plot = current_plot,
    width = 8,
    height = 8,
    dpi = 300,
    compression = "lzw",
    bg = "white"
  )
}
```

```{r kernel-diagnostic-figure-display, eval=FALSE, echo=FALSE, results='asis'}
fig_files <- c(
  "ZG_ordered_heatmap.tiff",
  "GGK_ordered_heatmap.tiff",
  "GAK_ordered_heatmap.tiff",
  "ZP_ordered_heatmap.tiff",
  "PGK_ordered_heatmap.tiff",
  "PAK_ordered_heatmap.tiff"
)
fig_paths <- file.path(figure_dir, fig_files)
fig_paths <- fig_paths[file.exists(fig_paths)]

for (fp in fig_paths) {
  print(knitr::include_graphics(fp))
  cat("\n\n")
}
```

## 16. Salvar as saídas e limpar o ambiente

Os objetos de kernel criados neste tutorial são computacionalmente caros para reproduzir. Por isso, a etapa final os salva como arquivos `.rds` e limpa o workspace para que o próximo script de modelagem possa começar com um estado de memória mais leve.

Esta última seção também é escrita de forma direta: listamos quais objetos serão salvos, escrevemos tudo em disco, exportamos as tabelas diagnósticas, removemos os objetos temporários restantes e então recarregamos as matrizes salvas.

```{r save-and-clean, eval=FALSE, message=FALSE}
keep_names <- c(
  "ZE", "ZEZE", "ZG", "ZP", "ZGZE", "ZPZE", "ZW", "ZGZW", "ZPZW",
  "GGK", "PGK", "GGKE", "PGKE", "GGKW", "PGKW",
  "GAK", "PAK", "GAKE", "PAKE", "GAKW", "PAKW",
  "Pheno", "Pedigree", "Pedigree_communs", "Geno.all", "NIR.all", "W"
)

current_objs <- ls(envir = .GlobalEnv)
to_keep <- intersect(current_objs, keep_names)
to_remove <- setdiff(current_objs, to_keep)

message("Objetos mantidos (", length(to_keep), "): ", paste(to_keep, collapse = ", "))
message(
  "Objetos removidos (", length(to_remove), "): ",
  paste(head(to_remove, 40), collapse = ", "),
  if (length(to_remove) > 40) paste0(" ... (+", length(to_remove) - 40, " mais)")
)

for (obj_name in to_keep) {
  saveRDS(get(obj_name), file = file.path("output/Matrizes", paste0(obj_name, ".rds")))
}

write.csv(
  kernel_inventory_linear,
  file = "output/Matrizes/kernel_inventory_linear.csv",
  row.names = FALSE
)

write.csv(
  kernel_inventory_nonlinear,
  file = "output/Matrizes/kernel_inventory_nonlinear.csv",
  row.names = FALSE
)

rm(list = to_remove, envir = .GlobalEnv)
gc()

rds_files <- list.files("output/Matrizes", pattern = "\\.rds$", full.names = TRUE)

for (file in rds_files) {
  obj_name <- tools::file_path_sans_ext(basename(file))
  assign(obj_name, readRDS(file), envir = .GlobalEnv)
}

message("Objetos recarregados: ", paste(tools::file_path_sans_ext(basename(rds_files)), collapse = ", "))
```

## 16. Observações finais

Este tutorial converte informação genômica, fenômica e climática bruta em uma coleção reprodutível de kernels alinhados e prontos para os modelos preditivos posteriores.

Do ponto de vista do fluxo científico, este script exerce um papel estrutural no projeto:

- define a ordem das observações usada na etapa de modelagem;
- torna explícita a representação ambiental;
- armazena os kernels como artefatos computacionais reutilizáveis;
- e documenta como as relações lineares e não lineares foram codificadas.

Na etapa seguinte do projeto, esses kernels tornam-se as entradas dos modelos de predição genômica comparados no artigo.
