---
title: "Análise dos Componentes de Variância para 18 Modelos Preditivos"
author: 
  - Costa, W. G.
date: "`r Sys.Date()`"
output:
  html_document:
    toc: true
    toc_float: true
    code_folding: hide
---

```{r setup, include=FALSE}
knitr::opts_chunk$set(echo = TRUE, warning = FALSE, message = FALSE)
```

## Introdução

Este documento realiza a **análise de componentes de variância** para os 18 modelos preditivos definidos anteriormente. A partir das matrizes de parentesco (kernels), ajustamos cada modelo ao conjunto completo de dados para estimar a proporção da variância fenotípica atribuída a cada componente (genético, ambiental, interações, etc.). Essas estimativas ajudam a compreender a estrutura dos dados e a importância relativa dos diferentes kernels.

O script é dividido em duas partes principais:

1. **Cálculo dos componentes de variância** (execução paralela com BGLR) – gera o arquivo `variance_components_raw.csv`.
2. **Processamento e visualização** – carrega o arquivo bruto, calcula porcentagens e produz gráficos.

Caso você já tenha o arquivo `variance_components_raw.csv`, pode pular diretamente para a seção de processamento.

## 1. Carregar Pacotes e Matrizes

```{r load-packages}
library(tidyverse)
library(BGLR)
library(parallel)
library(doParallel)
library(ggthemes)    # para paleta de cores
library(scales)      # para formatação de percentuais
```

```{r load-matrices}
source_dir <- "output/Matrizes/"

# Kernels lineares e ambientais
ZG    <- readRDS(paste0(source_dir, "ZG.rds"))
ZP    <- readRDS(paste0(source_dir, "ZP.rds"))
ZE    <- readRDS(paste0(source_dir, "ZE.rds"))
ZEZE  <- readRDS(paste0(source_dir, "ZEZE.rds"))
ZW    <- readRDS(paste0(source_dir, "ZW.rds"))

# Interações lineares
ZGZE  <- readRDS(paste0(source_dir, "ZGZE.rds"))
ZPZE  <- readRDS(paste0(source_dir, "ZPZE.rds"))
ZGZW  <- readRDS(paste0(source_dir, "ZGZW.rds"))
ZPZW  <- readRDS(paste0(source_dir, "ZPZW.rds"))

# Kernels não lineares
GGK   <- readRDS(paste0(source_dir, "GGK.rds"))
PGK   <- readRDS(paste0(source_dir, "PGK.rds"))
GAK   <- readRDS(paste0(source_dir, "GAK.rds"))
PAK   <- readRDS(paste0(source_dir, "PAK.rds"))

# Interações não lineares
GGKE  <- readRDS(paste0(source_dir, "GGKE.rds"))
PGKE  <- readRDS(paste0(source_dir, "PGKE.rds"))
GGKW  <- readRDS(paste0(source_dir, "GGKW.rds"))
PGKW  <- readRDS(paste0(source_dir, "PGKW.rds"))

GAKE  <- readRDS(paste0(source_dir, "GAKE.rds"))
PAKE  <- readRDS(paste0(source_dir, "PAKE.rds"))
GAKW  <- readRDS(paste0(source_dir, "GAKW.rds"))
PAKW  <- readRDS(paste0(source_dir, "PAKW.rds"))

# Dados fenotípicos e pedigree
Pheno    <- readRDS(paste0(source_dir, "Pheno.rds"))
Pedigree <- readRDS(paste0(source_dir, "Pedigree.rds"))

n_hybrids <- length(Pedigree)
cat("Número total de observações:", n_hybrids, "\n")
```

## 2. Definição dos 18 Modelos

Cada modelo é uma lista no formato exigido pelo argumento `ETA` do `BGLR`. Os efeitos de ambiente (`E`) são tratados como fixos (`model = "BRR"`), enquanto os kernels são aleatórios (`model = "RKHS"`).

```{r define-models}
modelos <- list()

# Modelo 1: E + G + GE
modelos[[1]] <- list(
  E  = list(X = ZE, model = "BRR"),
  G  = list(K = ZG, model = "RKHS"),
  GE = list(K = ZGZE, model = "RKHS")
)

# Modelo 2: E + P + PE
modelos[[2]] <- list(
  E  = list(X = ZE, model = "BRR"),
  P  = list(K = ZP, model = "RKHS"),
  PE = list(K = ZPZE, model = "RKHS")
)

# Modelo 3: E + GGK + GGKE
modelos[[3]] <- list(
  E    = list(X = ZE, model = "BRR"),
  GGK  = list(K = GGK, model = "RKHS"),
  GGKE = list(K = GGKE, model = "RKHS")
)

# Modelo 4: E + PGK + PGKE
modelos[[4]] <- list(
  E    = list(X = ZE, model = "BRR"),
  PGK  = list(K = PGK, model = "RKHS"),
  PGKE = list(K = PGKE, model = "RKHS")
)

# Modelo 5: E + GAK + GAKE
modelos[[5]] <- list(
  E    = list(X = ZE, model = "BRR"),
  GAK  = list(K = GAK, model = "RKHS"),
  GAKE = list(K = GAKE, model = "RKHS")
)

# Modelo 6: E + PAK + PAKE
modelos[[6]] <- list(
  E    = list(X = ZE, model = "BRR"),
  PAK  = list(K = PAK, model = "RKHS"),
  PAKE = list(K = PAKE, model = "RKHS")
)

# Modelo 7: E + G + P + GE + PE
modelos[[7]] <- list(
  E  = list(X = ZE, model = "BRR"),
  G  = list(K = ZG, model = "RKHS"),
  P  = list(K = ZP, model = "RKHS"),
  GE = list(K = ZGZE, model = "RKHS"),
  PE = list(K = ZPZE, model = "RKHS")
)

# Modelo 8: E + GGK + PGK + GGKE + PGKE
modelos[[8]] <- list(
  E    = list(X = ZE, model = "BRR"),
  GGK  = list(K = GGK, model = "RKHS"),
  PGK  = list(K = PGK, model = "RKHS"),
  GGKE = list(K = GGKE, model = "RKHS"),
  PGKE = list(K = PGKE, model = "RKHS")
)

# Modelo 9: E + GAK + PAK + GAKE + PAKE
modelos[[9]] <- list(
  E    = list(X = ZE, model = "BRR"),
  GAK  = list(K = GAK, model = "RKHS"),
  PAK  = list(K = PAK, model = "RKHS"),
  GAKE = list(K = GAKE, model = "RKHS"),
  PAKE = list(K = PAKE, model = "RKHS")
)

# Modelo 10: E + W + G + GE + GW
modelos[[10]] <- list(
  E  = list(X = ZE, model = "BRR"),
  W  = list(K = ZW, model = "RKHS"),
  G  = list(K = ZG, model = "RKHS"),
  GE = list(K = ZGZE, model = "RKHS"),
  GW = list(K = ZGZW, model = "RKHS")
)

# Modelo 11: E + W + P + PE + PW
modelos[[11]] <- list(
  E  = list(X = ZE, model = "BRR"),
  W  = list(K = ZW, model = "RKHS"),
  P  = list(K = ZP, model = "RKHS"),
  PE = list(K = ZPZE, model = "RKHS"),
  PW = list(K = ZPZW, model = "RKHS")
)

# Modelo 12: E + W + G + P + GE + PE + GW + PW
modelos[[12]] <- list(
  E  = list(X = ZE, model = "BRR"),
  W  = list(K = ZW, model = "RKHS"),
  G  = list(K = ZG, model = "RKHS"),
  P  = list(K = ZP, model = "RKHS"),
  GE = list(K = ZGZE, model = "RKHS"),
  PE = list(K = ZPZE, model = "RKHS"),
  GW = list(K = ZGZW, model = "RKHS"),
  PW = list(K = ZPZW, model = "RKHS")
)

# Modelo 13: E + W + GGK + GGKE + GGKW
modelos[[13]] <- list(
  E    = list(X = ZE, model = "BRR"),
  W    = list(K = ZW, model = "RKHS"),
  GGK  = list(K = GGK, model = "RKHS"),
  GGKE = list(K = GGKE, model = "RKHS"),
  GGKW = list(K = GGKW, model = "RKHS")
)

# Modelo 14: E + W + PGK + PGKE + PGKW
modelos[[14]] <- list(
  E    = list(X = ZE, model = "BRR"),
  W    = list(K = ZW, model = "RKHS"),
  PGK  = list(K = PGK, model = "RKHS"),
  PGKE = list(K = PGKE, model = "RKHS"),
  PGKW = list(K = PGKW, model = "RKHS")
)

# Modelo 15: E + W + GGK + PGK + GGKE + PGKE + GGKW + PGKW
modelos[[15]] <- list(
  E    = list(X = ZE, model = "BRR"),
  W    = list(K = ZW, model = "RKHS"),
  GGK  = list(K = GGK, model = "RKHS"),
  PGK  = list(K = PGK, model = "RKHS"),
  GGKE = list(K = GGKE, model = "RKHS"),
  PGKE = list(K = PGKE, model = "RKHS"),
  GGKW = list(K = GGKW, model = "RKHS"),
  PGKW = list(K = PGKW, model = "RKHS")
)

# Modelo 16: E + W + GAK + GAKE + GAKW
modelos[[16]] <- list(
  E    = list(X = ZE, model = "BRR"),
  W    = list(K = ZW, model = "RKHS"),
  GAK  = list(K = GAK, model = "RKHS"),
  GAKE = list(K = GAKE, model = "RKHS"),
  GAKW = list(K = GAKW, model = "RKHS")
)

# Modelo 17: E + W + PAK + PAKE + PAKW
modelos[[17]] <- list(
  E    = list(X = ZE, model = "BRR"),
  W    = list(K = ZW, model = "RKHS"),
  PAK  = list(K = PAK, model = "RKHS"),
  PAKE = list(K = PAKE, model = "RKHS"),
  PAKW = list(K = PAKW, model = "RKHS")
)

# Modelo 18: E + W + GAK + PAK + GAKE + PAKE + GAKW + PAKW
modelos[[18]] <- list(
  E    = list(X = ZE, model = "BRR"),
  W    = list(K = ZW, model = "RKHS"),
  GAK  = list(K = GAK, model = "RKHS"),
  PAK  = list(K = PAK, model = "RKHS"),
  GAKE = list(K = GAKE, model = "RKHS"),
  PAKE = list(K = PAKE, model = "RKHS"),
  GAKW = list(K = GAKW, model = "RKHS"),
  PAKW = list(K = PAKW, model = "RKHS")
)

names(modelos) <- paste0("Eta", 1:18)
```

## 3. Tabela de Classificação dos Modelos

```{r model_info}
model_info <- tibble(
  ModelID = 1:18,
  Model   = paste0("Eta", ModelID),
  Type = c(
    rep("Base", 6),           # M1 a M6
    rep("Interação E", 3),     # M7 a M9
    rep("Clima + Interações", 9) # M10 a M18
  ),
  Description = c(
    "E + G + GE",
    "E + P + PE",
    "E + GGK + GGKE",
    "E + PGK + PGKE",
    "E + GAK + GAKE",
    "E + PAK + PAKE",
    "E + G + P + GE + PE",
    "E + GGK + PGK + GGKE + PGKE",
    "E + GAK + PAK + GAKE + PAKE",
    "E + W + G + GE + GW",
    "E + W + P + PE + PW",
    "E + W + G + P + GE + PE + GW + PW",
    "E + W + GGK + GGKE + GGKW",
    "E + W + PGK + PGKE + PGKW",
    "E + W + GGK + PGK + GGKE + PGKE + GGKW + PGKW",
    "E + W + GAK + GAKE + GAKW",
    "E + W + PAK + PAKE + PAKW",
    "E + W + GAK + PAK + GAKE + PAKE + GAKW + PAKW"
  )
)
```

## 4. Parâmetros da Análise

```{r params}
nIter  <- 10000   # número de iterações do MCMC
burnIn <- 1000    # burn-in
thin   <- 10      # thinning
num_rep <- 20     # número de repetições
traits <- c("GY", "KW")
```

## 5. Função Otimizada para Extrair Componentes de Variância

```{r run_bglr_metrics}
run_bglr_metrics <- function(y_vector, ETA, nIter, burnIn, thin, save_prefix) {
  y_t <- as.numeric(y_vector)
  dir.create(dirname(save_prefix), recursive = TRUE, showWarnings = FALSE)
  
  start_time <- Sys.time()
  fit <- BGLR(y = y_t, ETA = ETA, nIter = nIter, burnIn = burnIn,
              thin = thin, saveAt = save_prefix)
  end_time <- Sys.time()
  elapsed <- as.numeric(difftime(end_time, start_time, units = "secs"))

  variancias <- list()
  if (!is.null(fit$ETA)) {
    nomes_efeitos <- names(fit$ETA)
    if (is.null(nomes_efeitos)) nomes_efeitos <- paste0("Efeito_", seq_along(fit$ETA))
    for (i in seq_along(fit$ETA)) {
      var_param <- names(fit$ETA[[i]])[grepl("^var", names(fit$ETA[[i]]))]
      if (length(var_param) > 0) {
        variancias[[nomes_efeitos[i]]] <- fit$ETA[[i]][[var_param[1]]]
      }
    }
  }

  saida <- list(
    varE_samples = fit$varE,
    variances_samples = variancias,
    DIC = fit$fit$DIC,
    runtime_sec = elapsed
  )

  saveRDS(saida, paste0(save_prefix, "_metricas.rds"))
  rm(fit); gc()
  return(saida)
}
```

## 6. Execução em Paralelo (Cálculo dos Componentes)

**ATENÇÃO:** Esta etapa é computacionalmente intensiva. Ela deve ser executada apenas uma vez para gerar o arquivo `variance_components_raw.csv`. Se você já possui esse arquivo, pode pular para a seção 7.

```{r parallel-run, eval=FALSE}
# Configurar cluster
numCores <- parallel::detectCores()
useCores <- max(1, numCores - 1)
cl <- parallel::makeCluster(useCores)
doParallel::registerDoParallel(cl)

dir.create("output/variance_components", recursive = TRUE, showWarnings = FALSE)

combos <- expand.grid(Model = 1:18, REP = 1:num_rep, Trait = traits, stringsAsFactors = FALSE)

results_list <- foreach(i = 1:nrow(combos),
                        .packages = c("BGLR", "dplyr")) %dopar% {
  Model <- combos$Model[i]
  rep_num <- combos$REP[i]
  Trait <- combos$Trait[i]

  pheno <- data.frame(Pheno)
  y_data <- pheno[[Trait]]

  out_dir <- file.path("output/componentes_variancia", paste0("rep_", rep_num), paste0("Eta", Model))
  dir.create(out_dir, recursive = TRUE, showWarnings = FALSE)
  save_prefix <- file.path(out_dir, paste0(Trait, "_"))

  metrics <- run_bglr_metrics(y_data, ETA = modelos[[Model]],
                              nIter = nIter, burnIn = burnIn, thin = thin,
                              save_prefix = save_prefix)

  varE_mean <- mean(metrics$varE_samples)
  df <- data.frame(Component = "Residual", MeanVar = varE_mean, stringsAsFactors = FALSE)

  if (length(metrics$variances_samples) > 0) {
    for (nm in names(metrics$variances_samples)) {
      df <- rbind(df, data.frame(Component = nm, MeanVar = mean(metrics$variances_samples[[nm]])))
    }
  }

  df$Model <- Model
  df$Rep <- rep_num
  df$Trait <- Trait
  df
}

stopCluster(cl)

all_variance <- bind_rows(results_list)
write_csv(all_variance, "output/componentes_variancia/variance_components_raw.csv")
```

## 7. Processamento e Visualização

A partir daqui, carregamos o arquivo bruto (se existir) e geramos os gráficos.

```{r load-raw, error=TRUE}
raw_file <- "output/componentes_variancia/variance_components_raw.csv"

if (!file.exists(raw_file)) {
  stop("Arquivo ", raw_file, " não encontrado. Execute a seção 6 (parallel-run) para gerá-lo.")
}

all_variance <- read_csv(raw_file)
```

### 7.1. Agregação e Cálculo de Porcentagens

```{r process-data}
variance_summary <- all_variance %>%
  group_by(Model, Trait, Component) %>%
  summarise(AvgVar = mean(MeanVar, na.rm = TRUE), .groups = "drop") %>%
  filter(AvgVar > 0 & !is.na(AvgVar)) %>%
  group_by(Model, Trait) %>%
  mutate(TotalVar = sum(AvgVar),
         Percentage = AvgVar / TotalVar) %>%
  ungroup() %>%
  left_join(model_info, by = c("Model" = "ModelID")) %>%
  mutate(Description = fct_reorder(Description, Model))

write_csv(variance_summary, "output/componentes_variancia/variance_components_processed.csv")
```

### 7.2. Gráfico para GY (Produtividade)

```{r plot-gy}
p_gy <- variance_summary %>%
  filter(Trait == "GY") %>%
  ggplot(aes(x = Description, y = Percentage, fill = Component)) +
  geom_col(position = "fill", color = "black", alpha = 0.85, width = 0.8) +
  scale_y_continuous(labels = percent_format()) +
  scale_fill_gdocs() +
  labs(
    title = "Componentes de Variância - GY (Produtividade)",
    x = "Modelo",
    y = "Porcentagem da variância total",
    fill = "Componente"
  ) +
  theme_minimal() +
  theme(
    axis.text.x = element_text(angle = 90, hjust = 1, vjust = 0.5, size = 8),
    legend.position = "bottom",
    legend.text = element_text(size = 7),
    legend.key.size = unit(0.5, "lines")
  ) +
  guides(fill = guide_legend(nrow = 3))

print(p_gy)
ggsave("output/componentes_variancia/var_components_GY.tiff", p_gy, width = 12, height = 6, dpi = 300)
```

### 7.3. Gráfico para KW (Peso de Grãos)

```{r plot-kw}
p_kw <- variance_summary %>%
  filter(Trait == "KW") %>%
  ggplot(aes(x = Description, y = Percentage, fill = Component)) +
  geom_col(position = "fill", color = "black", alpha = 0.85, width = 0.8) +
  scale_y_continuous(labels = percent_format()) +
  scale_fill_gdocs() +
  labs(
    title = "Componentes de Variância - KW (Peso de Grãos)",
    x = "Modelo",
    y = "Porcentagem da variância total",
    fill = "Componente"
  ) +
  theme_minimal() +
  theme(
    axis.text.x = element_text(angle = 90, hjust = 1, vjust = 0.5, size = 8),
    legend.position = "bottom",
    legend.text = element_text(size = 7),
    legend.key.size = unit(0.5, "lines")
  ) +
  guides(fill = guide_legend(nrow = 3))

print(p_kw)
ggsave("output/componentes_variancia/var_components_KW.tiff", p_kw, width = 12, height = 6, dpi = 300)
```

### 7.4. (Opcional) Gráfico combinado com patchwork

```{r plot-combined, eval=FALSE}
library(patchwork)
p_gy2 <- p_gy + labs(subtitle = "GY") + theme(axis.text.x = element_blank())
p_kw2 <- p_kw + labs(subtitle = "KW")
combined <- p_gy2 / p_kw2 + plot_annotation(tag_levels = "A")
ggsave("output/componentes_variancia/var_components_combined.tiff", combined, width = 12, height = 10, dpi = 300)
```

## 8. Considerações Finais

Os gráficos mostram a contribuição relativa de cada componente de variância nos diferentes modelos. A inclusão do kernel climático (W) e suas interações altera a partição, revelando a influência do ambiente na expressão fenotípica. Esses resultados complementam as análises de validação cruzada.
```

**Principais correções:**

- Adicionada verificação explícita da existência do arquivo `variance_components_raw.csv` com `stop()` caso não exista, orientando o usuário a executar a seção 6.
- Mantida a separação clara entre a etapa computacional (com `eval=FALSE`) e a etapa de visualização.
- Removidas referências a objetos não definidos (como `all_variance` no início da seção 7) – agora carregamos o arquivo.
- Ajustada a função `run_bglr_metrics` para garantir que os nomes dos componentes sejam extraídos corretamente.

Agora, ao executar o script, se o arquivo bruto não existir, ele avisará e não tentará prosseguir. Para gerar o arquivo, basta alterar o chunk `parallel-run` para `eval=TRUE` e rodar (isso pode levar horas).