---
title: "Componentes de Variância"
author:
  - Costa, W. G.^[Weverton Gomes da Costa, Postdoctoral Researcher, Department of Statistics - Universidade Federal de Viçosa, wevertonufv@gmail.com]
date: "`r Sys.Date()`"
site: workflowr::wflow_site
url: https://wevertongomescosta.github.io/Integrating-nir-genomic-kernel/
output:
  workflowr::wflow_html:
    toc: true
    toc_depth: 3
    toc_float: true
    code_download: true
editor_options:
  chunk_output_type: console
github-repo: WevertonGomesCosta/Integrating-nir-genomic-kernel
---

**Language / Idioma:** [English](variance_components.html) | [Português](variance_components_pt.html)


```{r setup, include=FALSE}
knitr::opts_chunk$set(
  echo = TRUE,
  warning = FALSE,
  message = FALSE,
  fig.align = "center",
  fig.width = 12,
  fig.height = 7,
  dpi = 300
)
```

## 1. Introdução

Este tutorial resume os **componentes de variância** dos modelos preditivos usados neste estudo. No fluxo atual, este arquivo é usado principalmente para **consolidar e interpretar resultados que já foram previamente estimados**, embora ainda preserve a estrutura de código necessária para ajustar os modelos quando essa etapa precisar ser refeita.

O objetivo é quantificar quanto da variância fenotípica total é atribuída aos efeitos principais e aos termos de interação incluídos em cada modelo. Em termos práticos, este script ajuda a responder perguntas como:

- Quanto da variância está associado ao **efeito categórico de ambiente (E)**?
- Quanto é capturado pelos **kernels genômicos**?
- Quanto é capturado pelos **kernels fenômicos/NIRS (P)**?
- Quanto está associado ao **kernel climático (W)**, usado principalmente nos modelos **Eta10-Eta18**?
- Quão relevantes são os termos de interação como **G × E**, **G × W**, **P × E** e **P × W**?

Este script está organizado em quatro estágios:

1. **Carregar os kernels e os dados fenotípicos** produzidos em `matrizes.Rmd`.
2. **Definir os 18 modelos de componentes de variância**.
3. **Ler ou rerodar as saídas do BGLR**, dependendo de os resumos posteriores salvos já existirem.
4. **Processar e visualizar a decomposição da variância** para produtividade de grãos (GY) e peso de 500 grãos (KW).

Uma grande proporção de variância associada a uma dada fonte não deve ser interpretada automaticamente como evidência de complementaridade biológica ou de melhor desempenho preditivo. Esse ponto é especialmente importante para **P**, porque a similaridade baseada em NIRS pode refletir forte resposta fisiológica ao ambiente além de qualquer sinal biológico estável, e para **W**, porque o kernel climático complementa, mas não substitui, o efeito categórico de ambiente.

## Entradas, saídas e próxima etapa

**Entradas desta etapa**
- matrizes e kernels gerados em `matrizes.Rmd`
- o catálogo reduzido de 18 modelos usado no projeto

**Saídas desta etapa**
- resultados brutos de componentes de variância
- resumos processados de componentes de variância
- tabelas percentuais e figuras diagnósticas

**Próxima etapa**
- esta etapa complementa a interpretação estrutural dos modelos e deve ser lida em conjunto com os resultados preditivos gerados depois em `analysis_prediction_pt.Rmd`.

## 2. Ambiente em R e entradas necessárias

Primeiro, carregamos os pacotes usados para manipular os dados, ajustar os modelos Bayesianos e gerar as figuras finais em padrão de artigo.

```{r load-packages}
library(dplyr)
library(tidyr)
library(readr)
library(stringr)
library(tibble)
library(ggplot2)
library(patchwork)
library(BGLR)
library(parallel)
library(doParallel)
library(foreach)
library(ggthemes)
library(scales)
library(fs)
library(grid)
library(knitr)
library(kableExtra)
```

### 2.1. Caminhos dos arquivos

Todos os kernels e objetos fenotípicos devem estar disponíveis em `output/Matrizes/`, que é o diretório de saída criado em `matrizes.Rmd`. Os resultados de componentes de variância gerados aqui são armazenados em `output/variance_components/`.

```{r define-paths}
kernel_dir <- "output/Matrizes"
results_dir <- "output/variance_components"
figure_dir <- file.path(results_dir, "figures")
bglr_runs_dir <- file.path(results_dir, "bglr_runs")

dir.create(results_dir, recursive = TRUE, showWarnings = FALSE)
dir.create(bglr_runs_dir, recursive = TRUE, showWarnings = FALSE)
dir.create(figure_dir, recursive = TRUE, showWarnings = FALSE)
```

### 2.2. Checagem das entradas

Antes de ler os arquivos, verificamos se os objetos `.rds` esperados estão presentes na pasta de saídas das matrizes. Isso deixa o tutorial mais robusto porque o script para imediatamente se algum objeto necessário estiver ausente.

```{r input-checks}
required_files <- c(
  "ZG.rds", "ZP.rds", "ZE.rds", "ZEZE.rds", "ZW.rds",
  "ZGZE.rds", "ZPZE.rds", "ZGZW.rds", "ZPZW.rds",
  "GGK.rds", "PGK.rds", "GAK.rds", "PAK.rds",
  "GGKE.rds", "PGKE.rds", "GGKW.rds", "PGKW.rds",
  "GAKE.rds", "PAKE.rds", "GAKW.rds", "PAKW.rds",
  "Pheno.rds", "Pedigree.rds"
)

missing_files <- required_files[!file.exists(file.path(kernel_dir, required_files))]

if (length(missing_files) > 0) {
  stop(
    "The following required files were not found in output/Matrizes/: ",
    paste(missing_files, collapse = ", "),
    ". Run matrizes.Rmd first."
  )
}
```

### 2.3. Rótulos usados nas tabelas e figuras finais

Esses vetores definem como os componentes de variância aparecerão nas saídas finais. Manter esses rótulos visíveis no script principal ajuda o leitor a entender como os nomes internos do modelo são traduzidos para rótulos prontos para artigo.

```{r labels-for-output}
component_display <- c(
  E = "Ambiente (E)",
  G = "Genômico linear (G)",
  P = "Fenômico linear (P)",
  W = "Kernel climático (W)",
  GE = "G × E",
  PE = "P × E",
  GW = "G × W",
  PW = "P × W",
  GGK = "Genômico Gaussiano (GGK)",
  PGK = "Fenômico Gaussiano (PGK)",
  GAK = "Genômico arc-cosine (GAK)",
  PAK = "Fenômico arc-cosine (PAK)",
  GGKE = "GGK × E",
  PGKE = "PGK × E",
  GAKE = "GAK × E",
  PAKE = "PAK × E",
  GGKW = "GGK × W",
  PGKW = "PGK × W",
  GAKW = "GAK × W",
  PAKW = "PAK × W",
  Residual = "Residual"
)

component_order <- c(
  "Ambiente (E)",
  "Genômico linear (G)",
  "Fenômico linear (P)",
  "Kernel climático (W)",
  "G × E",
  "P × E",
  "G × W",
  "P × W",
  "Genômico Gaussiano (GGK)",
  "Fenômico Gaussiano (PGK)",
  "Genômico arc-cosine (GAK)",
  "Fenômico arc-cosine (PAK)",
  "GGK × E",
  "PGK × E",
  "GAK × E",
  "PAK × E",
  "GGK × W",
  "PGK × W",
  "GAK × W",
  "PAK × W",
  "Residual"
)

component_order[component_order == "PAK × W"] <- "PAK × W"

```

## 3. Carregamento dos kernels e objetos fenotípicos

Esta seção carrega as matrizes geradas em `matrizes.Rmd`. Esses objetos são as entradas centrais da análise de componentes de variância.

```{r load-matrices, include=FALSE}
ZG    <- readRDS(file.path(kernel_dir, "ZG.rds"))
ZP    <- readRDS(file.path(kernel_dir, "ZP.rds"))
ZE    <- readRDS(file.path(kernel_dir, "ZE.rds"))
ZEZE  <- readRDS(file.path(kernel_dir, "ZEZE.rds"))
ZW    <- readRDS(file.path(kernel_dir, "ZW.rds"))

ZGZE  <- readRDS(file.path(kernel_dir, "ZGZE.rds"))
ZPZE  <- readRDS(file.path(kernel_dir, "ZPZE.rds"))
ZGZW  <- readRDS(file.path(kernel_dir, "ZGZW.rds"))
ZPZW  <- readRDS(file.path(kernel_dir, "ZPZW.rds"))

GGK   <- readRDS(file.path(kernel_dir, "GGK.rds"))
PGK   <- readRDS(file.path(kernel_dir, "PGK.rds"))
GAK   <- readRDS(file.path(kernel_dir, "GAK.rds"))
PAK   <- readRDS(file.path(kernel_dir, "PAK.rds"))

GGKE  <- readRDS(file.path(kernel_dir, "GGKE.rds"))
PGKE  <- readRDS(file.path(kernel_dir, "PGKE.rds"))
GGKW  <- readRDS(file.path(kernel_dir, "GGKW.rds"))
PGKW  <- readRDS(file.path(kernel_dir, "PGKW.rds"))

GAKE  <- readRDS(file.path(kernel_dir, "GAKE.rds"))
PAKE  <- readRDS(file.path(kernel_dir, "PAKE.rds"))
GAKW  <- readRDS(file.path(kernel_dir, "GAKW.rds"))
PAKW  <- readRDS(file.path(kernel_dir, "PAKW.rds"))

Pheno    <- readRDS(file.path(kernel_dir, "Pheno.rds"))
Pedigree <- readRDS(file.path(kernel_dir, "Pedigree.rds"))

n_obs <- nrow(Pheno)
cat("Number of phenotypic observations:", n_obs, "\n")
cat("Number of pedigrees:", length(Pedigree), "\n")
```

### 3.1. Diagnósticos de alinhamento

Antes de ajustar os modelos, é importante verificar se os kernels são quadrados e alinhados à mesma ordem de observações usada em `Pheno`. Em um contexto tutorial, essa é uma checagem importante porque muitos erros posteriores são causados por ordens incompatíveis entre linhas e colunas.

```{r kernel-alignment-check}
reference_ids <- Pheno$ObsID

ZE <- ZE[match(reference_ids, rownames(ZE)), , drop = FALSE]

ZG   <- ZG[reference_ids, reference_ids, drop = FALSE]
ZP   <- ZP[reference_ids, reference_ids, drop = FALSE]
ZEZE <- ZEZE[reference_ids, reference_ids, drop = FALSE]
ZW   <- ZW[reference_ids, reference_ids, drop = FALSE]
ZGZE <- ZGZE[reference_ids, reference_ids, drop = FALSE]
ZPZE <- ZPZE[reference_ids, reference_ids, drop = FALSE]
ZGZW <- ZGZW[reference_ids, reference_ids, drop = FALSE]
ZPZW <- ZPZW[reference_ids, reference_ids, drop = FALSE]
GGK  <- GGK[reference_ids, reference_ids, drop = FALSE]
PGK  <- PGK[reference_ids, reference_ids, drop = FALSE]
GAK  <- GAK[reference_ids, reference_ids, drop = FALSE]
PAK  <- PAK[reference_ids, reference_ids, drop = FALSE]
GGKE <- GGKE[reference_ids, reference_ids, drop = FALSE]
PGKE <- PGKE[reference_ids, reference_ids, drop = FALSE]
GGKW <- GGKW[reference_ids, reference_ids, drop = FALSE]
PGKW <- PGKW[reference_ids, reference_ids, drop = FALSE]
GAKE <- GAKE[reference_ids, reference_ids, drop = FALSE]
PAKE <- PAKE[reference_ids, reference_ids, drop = FALSE]
GAKW <- GAKW[reference_ids, reference_ids, drop = FALSE]
PAKW <- PAKW[reference_ids, reference_ids, drop = FALSE]

kernel_inventory <- tibble(
  kernel = c("ZG", "ZP", "ZEZE", "ZW", "GGK", "PGK", "GAK", "PAK"),
  n_rows = c(nrow(ZG), nrow(ZP), nrow(ZEZE), nrow(ZW), nrow(GGK), nrow(PGK), nrow(GAK), nrow(PAK)),
  n_cols = c(ncol(ZG), ncol(ZP), ncol(ZEZE), ncol(ZW), ncol(GGK), ncol(PGK), ncol(GAK), ncol(PAK)),
  is_square = c(
    nrow(ZG) == ncol(ZG),
    nrow(ZP) == ncol(ZP),
    nrow(ZEZE) == ncol(ZEZE),
    nrow(ZW) == ncol(ZW),
    nrow(GGK) == ncol(GGK),
    nrow(PGK) == ncol(PGK),
    nrow(GAK) == ncol(GAK),
    nrow(PAK) == ncol(PAK)
  ),
  symmetric_names = c(
    identical(rownames(ZG), colnames(ZG)),
    identical(rownames(ZP), colnames(ZP)),
    identical(rownames(ZEZE), colnames(ZEZE)),
    identical(rownames(ZW), colnames(ZW)),
    identical(rownames(GGK), colnames(GGK)),
    identical(rownames(PGK), colnames(PGK)),
    identical(rownames(GAK), colnames(GAK)),
    identical(rownames(PAK), colnames(PAK))
  ),
  aligned_with_reference = c(
    identical(rownames(ZG), reference_ids),
    identical(rownames(ZP), reference_ids),
    identical(rownames(ZEZE), reference_ids),
    identical(rownames(ZW), reference_ids),
    identical(rownames(GGK), reference_ids),
    identical(rownames(PGK), reference_ids),
    identical(rownames(GAK), reference_ids),
    identical(rownames(PAK), reference_ids)
  )
)

kernel_inventory %>%
  dplyr::mutate(
    n_rows = format(n_rows, big.mark = ","),
    n_cols = format(n_cols, big.mark = ",")
  ) %>%
  knitr::kable(
    caption = "Resumo diagnóstico dos principais kernels usados na análise de componentes de variância após alinhamento explícito à ordem das observações fenotípicas.",
    align = "lcccccc"
  ) %>%
  kableExtra::kable_styling(
    bootstrap_options = c("striped", "hover", "condensed", "responsive"),
    full_width = FALSE,
    position = "left"
  ) %>%
  kableExtra::scroll_box(width = "100%", height = "260px")
```

## 4. Definição dos 18 modelos preditivos

Cada modelo é definido como uma lista no formato exigido pelo argumento `ETA` de `BGLR`. O termo de ambiente (`E`) é incluído como uma matriz de efeitos fixos com `model = "BRR"`, enquanto os kernels são ajustados como efeitos aleatórios com `model = "RKHS"`.

```{r define-models}
models <- list()

models[[1]] <- list(
  E  = list(X = ZE, model = "BRR"),
  G  = list(K = ZG, model = "RKHS"),
  GE = list(K = ZGZE, model = "RKHS")
)

models[[2]] <- list(
  E  = list(X = ZE, model = "BRR"),
  P  = list(K = ZP, model = "RKHS"),
  PE = list(K = ZPZE, model = "RKHS")
)

models[[3]] <- list(
  E    = list(X = ZE, model = "BRR"),
  GGK  = list(K = GGK, model = "RKHS"),
  GGKE = list(K = GGKE, model = "RKHS")
)

models[[4]] <- list(
  E    = list(X = ZE, model = "BRR"),
  PGK  = list(K = PGK, model = "RKHS"),
  PGKE = list(K = PGKE, model = "RKHS")
)

models[[5]] <- list(
  E    = list(X = ZE, model = "BRR"),
  GAK  = list(K = GAK, model = "RKHS"),
  GAKE = list(K = GAKE, model = "RKHS")
)

models[[6]] <- list(
  E    = list(X = ZE, model = "BRR"),
  PAK  = list(K = PAK, model = "RKHS"),
  PAKE = list(K = PAKE, model = "RKHS")
)

models[[7]] <- list(
  E  = list(X = ZE, model = "BRR"),
  G  = list(K = ZG, model = "RKHS"),
  P  = list(K = ZP, model = "RKHS"),
  GE = list(K = ZGZE, model = "RKHS"),
  PE = list(K = ZPZE, model = "RKHS")
)

models[[8]] <- list(
  E    = list(X = ZE, model = "BRR"),
  GGK  = list(K = GGK, model = "RKHS"),
  PGK  = list(K = PGK, model = "RKHS"),
  GGKE = list(K = GGKE, model = "RKHS"),
  PGKE = list(K = PGKE, model = "RKHS")
)

models[[9]] <- list(
  E    = list(X = ZE, model = "BRR"),
  GAK  = list(K = GAK, model = "RKHS"),
  PAK  = list(K = PAK, model = "RKHS"),
  GAKE = list(K = GAKE, model = "RKHS"),
  PAKE = list(K = PAKE, model = "RKHS")
)

models[[10]] <- list(
  E  = list(X = ZE, model = "BRR"),
  W  = list(K = ZW, model = "RKHS"),
  G  = list(K = ZG, model = "RKHS"),
  GE = list(K = ZGZE, model = "RKHS"),
  GW = list(K = ZGZW, model = "RKHS")
)

models[[11]] <- list(
  E  = list(X = ZE, model = "BRR"),
  W  = list(K = ZW, model = "RKHS"),
  P  = list(K = ZP, model = "RKHS"),
  PE = list(K = ZPZE, model = "RKHS"),
  PW = list(K = ZPZW, model = "RKHS")
)

models[[12]] <- list(
  E  = list(X = ZE, model = "BRR"),
  W  = list(K = ZW, model = "RKHS"),
  G  = list(K = ZG, model = "RKHS"),
  P  = list(K = ZP, model = "RKHS"),
  GE = list(K = ZGZE, model = "RKHS"),
  PE = list(K = ZPZE, model = "RKHS"),
  GW = list(K = ZGZW, model = "RKHS"),
  PW = list(K = ZPZW, model = "RKHS")
)

models[[13]] <- list(
  E    = list(X = ZE, model = "BRR"),
  W    = list(K = ZW, model = "RKHS"),
  GGK  = list(K = GGK, model = "RKHS"),
  GGKE = list(K = GGKE, model = "RKHS"),
  GGKW = list(K = GGKW, model = "RKHS")
)

models[[14]] <- list(
  E    = list(X = ZE, model = "BRR"),
  W    = list(K = ZW, model = "RKHS"),
  PGK  = list(K = PGK, model = "RKHS"),
  PGKE = list(K = PGKE, model = "RKHS"),
  PGKW = list(K = PGKW, model = "RKHS")
)

models[[15]] <- list(
  E    = list(X = ZE, model = "BRR"),
  W    = list(K = ZW, model = "RKHS"),
  GGK  = list(K = GGK, model = "RKHS"),
  PGK  = list(K = PGK, model = "RKHS"),
  GGKE = list(K = GGKE, model = "RKHS"),
  PGKE = list(K = PGKE, model = "RKHS"),
  GGKW = list(K = GGKW, model = "RKHS"),
  PGKW = list(K = PGKW, model = "RKHS")
)

models[[16]] <- list(
  E    = list(X = ZE, model = "BRR"),
  W    = list(K = ZW, model = "RKHS"),
  GAK  = list(K = GAK, model = "RKHS"),
  GAKE = list(K = GAKE, model = "RKHS"),
  GAKW = list(K = GAKW, model = "RKHS")
)

models[[17]] <- list(
  E    = list(X = ZE, model = "BRR"),
  W    = list(K = ZW, model = "RKHS"),
  PAK  = list(K = PAK, model = "RKHS"),
  PAKE = list(K = PAKE, model = "RKHS"),
  PAKW = list(K = PAKW, model = "RKHS")
)

models[[18]] <- list(
  E    = list(X = ZE, model = "BRR"),
  W    = list(K = ZW, model = "RKHS"),
  GAK  = list(K = GAK, model = "RKHS"),
  PAK  = list(K = PAK, model = "RKHS"),
  GAKE = list(K = GAKE, model = "RKHS"),
  PAKE = list(K = PAKE, model = "RKHS"),
  GAKW = list(K = GAKW, model = "RKHS"),
  PAKW = list(K = PAKW, model = "RKHS")
)

names(models) <- paste0("Eta", seq_along(models))

model_component_lookup <- bind_rows(
  lapply(seq_along(models), function(i) {
    tibble(
      ModelID = i,
      EtaIndex = seq_along(models[[i]]),
      ComponentBase = names(models[[i]])
    )
  })
)
```

### 4.1. Catálogo de modelos

Esta tabela é útil tanto para verificações internas quanto para vincular os rótulos das figuras à descrição formal de cada modelo.

```{r model-catalog}
model_info <- tibble(
  ModelID = 1:18,
  Model = paste0("Eta", 1:18),
  ETA = names(models),
  Categoria = c(
    rep("Fonte única + E", 6),
    rep("Integrado G/P + E", 3),
    rep("Enriquecido com clima", 9)
  ),
  Description = c(
    "E + G + GE",
    "E + P + PE",
    "E + GGK + GGKE",
    "E + PGK + PGKE",
    "E + GAK + GAKE",
    "E + PAK + PAKE",
    "E + G + P + GE + PE",
    "E + GGK + PGK + GGKE + PGKE",
    "E + GAK + PAK + GAKE + PAKE",
    "E + W + G + GE + GW",
    "E + W + P + PE + PW",
    "E + W + G + P + GE + PE + GW + PW",
    "E + W + GGK + GGKE + GGKW",
    "E + W + PGK + PGKE + PGKW",
    "E + W + GGK + PGK + GGKE + PGKE + GGKW + PGKW",
    "E + W + GAK + GAKE + GAKW",
    "E + W + PAK + PAKE + PAKW",
    "E + W + GAK + PAK + GAKE + PAKE + GAKW + PAKW"
  )
)

readr::write_csv(model_info, file.path(results_dir, "model_catalog.csv"))

model_info %>%
  knitr::kable(
    caption = "Catálogo dos 18 modelos avaliados na análise de componentes de variância.",
    align = "cll"
  ) %>%
  kableExtra::kable_styling(
    bootstrap_options = c("striped", "hover", "condensed", "responsive"),
    full_width = FALSE,
    position = "left"
  ) %>%
  kableExtra::scroll_box(width = "100%", height = "340px")
```

## 5. Configurações do MCMC

Esses valores definem o amostrador de Gibbs usado pelo `BGLR`. Ajuste-os aqui se uma cadeia mais longa for necessária para diagnósticos de convergência ou análises de sensibilidade.

```{r mcmc-parameters}
nIter   <- 5000
burnIn  <- 1000
thin    <- 10
num_rep <- 10
traits  <- c("GY", "KW")
```

## 6. Ajuste do BGLR para cada modelo

Este é o passo computacionalmente mais caro. O chunk é mantido com `eval=FALSE` para que o tutorial possa ser renderizado sem rerodar todos os modelos Bayesianos a cada vez. Quando você precisar de componentes de variância atualizados, mude `eval` para `TRUE` e execute o chunk.

```{r parallel-run, eval=FALSE}
numCores <- parallel::detectCores()
useCores <- max(1, numCores - 1)
cl <- parallel::makeCluster(useCores)
doParallel::registerDoParallel(cl)

combos <- expand.grid(
  Model = 1:18,
  REP = 1:num_rep,
  Trait = traits,
  stringsAsFactors = FALSE
)

results_list <- foreach(
  i = 1:nrow(combos),
  .packages = c("BGLR", "dplyr", "tibble")
) %dopar% {
  Model <- combos$Model[i]
  rep_num <- combos$REP[i]
  Trait <- combos$Trait[i]
  rep_label <- sprintf("rep%02d", rep_num)
  eta_label <- paste0("Eta", Model)

  pheno <- data.frame(Pheno)
  y_data <- as.numeric(pheno[[Trait]])

  out_dir <- file.path(bglr_runs_dir, Trait, rep_label, eta_label)
  dir.create(out_dir, recursive = TRUE, showWarnings = FALSE)

  save_prefix <- file.path(
    out_dir,
    paste0("VC_", Trait, "_", eta_label, "_", rep_label, "_")
  )

  start_time <- Sys.time()
  fit <- BGLR(
    y = y_data,
    ETA = models[[Model]],
    nIter = nIter,
    burnIn = burnIn,
    thin = thin,
    saveAt = save_prefix
  )
  end_time <- Sys.time()

  effect_names <- names(models[[Model]])
  effect_models <- vapply(models[[Model]], function(x) x$model, character(1))
  effect_labels <- paste0(effect_names, "_", effect_models)

  generated_files <- list.files(
    out_dir,
    pattern = paste0("^", basename(save_prefix)),
    full.names = TRUE
  )

  if (length(generated_files) > 0) {
    for (current_file in generated_files) {
      current_name <- basename(current_file)
      renamed_name <- current_name

      for (j in seq_along(effect_labels)) {
        renamed_name <- sub(
          paste0("ETA_", j),
          effect_labels[j],
          renamed_name,
          fixed = TRUE
        )
      }

      if (!identical(current_name, renamed_name)) {
        file.rename(current_file, file.path(out_dir, renamed_name))
      }
    }
  }

  variance_samples <- list()

  if (!is.null(fit$ETA)) {
    if (is.null(effect_names)) {
      effect_names <- paste0("Effect_", seq_along(fit$ETA))
    }

    for (j in seq_along(fit$ETA)) {
      parameter_names <- names(fit$ETA[[j]])
      var_parameter <- parameter_names[grepl("^var", parameter_names)]

      if (length(var_parameter) > 0) {
        variance_samples[[effect_names[j]]] <- fit$ETA[[j]][[var_parameter[1]]]
      }
    }
  }

  metrics_object <- list(
    varE_samples = fit$varE,
    variances_samples = variance_samples,
    DIC = fit$fit$DIC,
    runtime_sec = as.numeric(difftime(end_time, start_time, units = "secs"))
  )

  saveRDS(metrics_object, file.path(out_dir, "variance_metrics.rds"))

  result_table <- tibble(
    Component = "Residual",
    MeanVar = mean(metrics_object$varE_samples, na.rm = TRUE)
  )

  if (length(metrics_object$variances_samples) > 0) {
    for (nm in names(metrics_object$variances_samples)) {
      result_table <- bind_rows(
        result_table,
        tibble(
          Component = nm,
          MeanVar = mean(metrics_object$variances_samples[[nm]], na.rm = TRUE)
        )
      )
    }
  }

  rm(fit)
  gc()

  result_table %>%
    mutate(Model = Model, Rep = rep_num, Trait = Trait)
}

stopCluster(cl)

all_variance <- bind_rows(results_list)
write_csv(all_variance, file.path(results_dir, "variance_components_raw.csv"))
saveRDS(all_variance, file.path(results_dir, "variance_components_raw.rds"))
```

## 7. Consolidação dos resumos posteriores salvos

Na versão atual do fluxo, esta é a seção usada com mais frequência. Em vez de reajustar todos os modelos a cada execução, o script lê os arquivos `_metrics.rds` previamente salvos e os consolida em um único objeto. Isso mantém o tutorial prático e reprodutível, ao mesmo tempo que deixa claro que esta página é principalmente uma **etapa de consolidação de resultados**, a menos que o usuário decida rerodar intencionalmente a etapa completa de ajuste no BGLR.

```{r consolidate-saved-results}
rds_files <- list.files(
  path = bglr_runs_dir,
  pattern = "(variance_metrics|_(metrics|metricas))\\.rds$",
  recursive = TRUE,
  full.names = TRUE
)

if (length(rds_files) > 0) {
  all_tables <- vector("list", length(rds_files))

  for (i in seq_along(rds_files)) {
    current_file <- normalizePath(rds_files[i], winslash = "/", mustWork = FALSE)
    path_parts <- str_split(current_file, "/")[[1]]

    rep_part <- path_parts[str_detect(path_parts, "^rep[0-9]+$|^rep_[0-9]+$")][1]
    eta_part <- path_parts[str_detect(path_parts, "^Eta")][1]
    trait_part <- path_parts[path_parts %in% traits][1]

    rep_value <- as.integer(str_remove(rep_part, "^rep_?0*"))
    model_value <- as.integer(str_remove(eta_part, "^Eta0*"))
    trait_value <- trait_part

    current_object <- readRDS(current_file)

    current_table <- tibble(
      Rep = rep_value,
      Model = model_value,
      Trait = trait_value,
      Component = "Residual",
      MeanVar = mean(current_object$varE_samples, na.rm = TRUE),
      DIC = current_object$DIC,
      runtime_sec = current_object$runtime_sec
    )

    if (length(current_object$variances_samples) > 0) {
      for (nm in names(current_object$variances_samples)) {
        current_table <- bind_rows(
          current_table,
          tibble(
            Rep = rep_value,
            Model = model_value,
            Trait = trait_value,
            Component = {
              current_component <- nm
              if (grepl("^ETA_[0-9]+$", current_component)) {
                current_eta_index <- suppressWarnings(as.integer(sub("^ETA_", "", current_component)))
                current_match <- which(
                  model_component_lookup$ModelID == model_value &
                    model_component_lookup$EtaIndex == current_eta_index
                )
                if (length(current_match) == 1) {
                  current_component <- model_component_lookup$ComponentBase[current_match]
                }
              }
              current_component <- sub("_(BRR|RKHS)$", "", current_component)
              current_component
            },
            MeanVar = mean(current_object$variances_samples[[nm]], na.rm = TRUE),
            DIC = current_object$DIC,
            runtime_sec = current_object$runtime_sec
          )
        )
      }
    }

    all_tables[[i]] <- current_table
  }

  all_variance <- bind_rows(all_tables)

  saveRDS(all_variance, file.path(results_dir, "variance_components_all.rds"))
  write_csv(all_variance, file.path(results_dir, "variance_components_raw.csv"))
}
```

## 8. Carregamento do objeto consolidado de componentes de variância

Esta seção carrega os resultados consolidados e os prepara para o resumo. Se o arquivo não existir, o script interrompe a execução e instrui o usuário a executar a etapa de ajuste dos modelos primeiro.

```{r load-results, include=FALSE}
raw_file <- file.path(results_dir, "variance_components_all.rds")

if (!file.exists(raw_file)) {
  stop(
    "The file '", raw_file, "' was not found. ",
    "Run the Bayesian fitting stage first or keep the previously saved _metrics.rds files in output/variance_components/."
  )
}

all_variance <- readRDS(raw_file)

all_variance <- all_variance %>%
  mutate(
    Trait = str_extract(Trait, "GY|KW"),
    Trait = ifelse(is.na(Trait), Trait, Trait),
    Model = as.integer(Model)
  )

cat("Number of rows in consolidated variance object:", nrow(all_variance), "\n")
```

## 9. Resumo dos componentes de variância

Agora calculamos a média dos valores posteriores ao longo das repetições para cada modelo, caráter e componente. Em seguida, convertemos os resultados em **percentuais da variância total**, o que torna os modelos diretamente comparáveis.

```{r process-variance-components}
variance_summary <- all_variance %>%
  group_by(Model, Trait, Component) %>%
  summarise(
    AvgVar = mean(MeanVar, na.rm = TRUE),
    MeanDIC = mean(DIC, na.rm = TRUE),
    MeanRuntimeSec = mean(runtime_sec, na.rm = TRUE),
    .groups = "drop"
  ) %>%
  filter(!is.na(AvgVar), AvgVar > 0) %>%
  group_by(Model, Trait) %>%
  mutate(
    TotalVar = sum(AvgVar),
    Percentage = AvgVar / TotalVar
  ) %>%
  ungroup() %>%
  left_join(model_info, by = c("Model" = "ModelID")) %>%
  mutate(
    ModelNumber = Model,
    EtaIndex = ifelse(grepl("^ETA_[0-9]+$", Component),
                      suppressWarnings(as.integer(sub("^ETA_", "", Component))),
                      NA_integer_),
    Component = ifelse(
      !is.na(EtaIndex),
      model_component_lookup$ComponentBase[
        match(
          paste(ModelNumber, EtaIndex),
          paste(model_component_lookup$ModelID, model_component_lookup$EtaIndex)
        )
      ],
      Component
    ),
    Component = sub("_(BRR|RKHS)$", "", Component),
    Model = factor(paste0("Eta", ModelNumber), levels = paste0("Eta", 1:18)),
    ComponentLabel = dplyr::recode(Component, !!!component_display),
    ComponentLabel = factor(ComponentLabel, levels = component_order),
    Trait = factor(Trait, levels = c("GY", "KW"))
  ) %>%
  dplyr::select(-ModelNumber, -EtaIndex)

readr::write_csv(variance_summary, file.path(results_dir, "variance_components_processed.csv"))
```

### 9.1. Tabela resumo em formato amplo

Esta tabela é útil quando você precisa de um resumo numérico compacto para o manuscrito ou para material suplementar.

```{r summary-table}
variance_table <- variance_summary %>%
  dplyr::select(Model, Trait, ComponentLabel, Percentage) %>%
  dplyr::mutate(Percentage = round(100 * Percentage, 2)) %>%
  tidyr::pivot_wider(names_from = ComponentLabel, values_from = Percentage)

readr::write_csv(variance_table, file.path(results_dir, "variance_components_table_percent.csv"))

head(variance_table, 12) %>%
  knitr::kable(
    caption = "Pré-visualização da tabela processada de componentes de variância (percentual da variância total).",
    align = "lcccccccccccc"
  ) %>%
  kableExtra::kable_styling(
    bootstrap_options = c("striped", "hover", "condensed", "responsive"),
    full_width = FALSE,
    position = "left"
  ) %>%
  kableExtra::scroll_box(width = "100%", height = "320px")
```

## 10. Figura para o artigo

A figura abaixo resume a contribuição percentual de cada componente de variância nos 18 modelos para ambos os caracteres. Para manter o eixo x legível, os modelos são exibidos como `Eta1` a `Eta18`, e as descrições detalhadas permanecem disponíveis no catálogo de modelos salvo acima.

Essa figura deve ser lida como um resumo estrutural dos modelos ajustados, e não como prova direta de que combinar mais fontes de dados leva automaticamente a maior complementaridade biológica ou melhor desempenho preditivo.

```{r variance-figure, fig.cap="Figura 3. Percentual médio posterior da variância total atribuído a cada componente do modelo nos 18 modelos preditivos para produtividade de grãos (GY) e peso de grãos (KW). Cada barra empilhada representa uma composição completa de modelo, com média ao longo das repetições, e as cores identificam os componentes de variância incluídos na estrutura do modelo. O kernel climático (W) e seus termos de interação associados aparecem principalmente nos modelos com clima. A decomposição da variância deve ser interpretada como uma descrição estrutural dos modelos ajustados, e não automaticamente como evidência de maior complementaridade biológica entre as fontes de informação.", fig.height=12, fig.width=14}
component_codes_for_figure <- c(
  "E", "G", "P", "W",
  "GE", "PE", "GW", "PW",
  "GGK", "PGK", "GAK", "PAK",
  "GGKE", "PGKE", "GAKE", "PAKE",
  "GGKW", "PGKW", "GAKW", "PAKW",
  "Residual"
)

model_axis_labels <- stats::setNames(
  stringr::str_wrap(model_info$Description, width = 24),
  model_info$Model
)

variance_plot_data <- variance_summary %>%
  dplyr::mutate(
    ComponentFigure = factor(Component, levels = component_codes_for_figure)
  )

build_variance_panel <- function(trait_code, trait_title, show_x_axis = TRUE) {
  variance_plot_data %>%
    dplyr::filter(Trait == trait_code) %>%
    ggplot(aes(x = Model, y = Percentage, fill = ComponentFigure)) +
    geom_col(color = "white", linewidth = 0.15, width = 0.82) +
    ggthemes::scale_fill_gdocs(name = "Componente de variância", drop = FALSE) +
    scale_x_discrete(labels = model_axis_labels) +
    scale_y_continuous(
      labels = scales::percent_format(accuracy = 1),
      expand = expansion(mult = c(0, 0.02))
    ) +
    labs(
      title = trait_title,
      x = if (show_x_axis) "Composição completa do modelo" else NULL,
      y = "Proporção da variância total"
    ) +
    theme_minimal(base_size = 11) +
    theme(
      plot.title = element_text(face = "bold", size = 12, hjust = 0),
      axis.title = element_text(face = "bold"),
      axis.text.x = if (show_x_axis) element_text(angle = 45, hjust = 1, vjust = 1, size = 8) else element_blank(),
      axis.title.x = if (show_x_axis) element_text(face = "bold") else element_blank(),
      axis.ticks.x = if (show_x_axis) element_line() else element_blank(),
      axis.text.y = element_text(size = 9),
      legend.position = "right",
      legend.box = "vertical",
      legend.title = element_text(face = "bold", size = 10),
      legend.text = element_text(size = 8),
      legend.key.height = unit(0.40, "cm"),
      legend.key.width = unit(0.55, "cm"),
      panel.grid.major.x = element_blank(),
      panel.grid.minor = element_blank()
    ) +
    guides(fill = guide_legend(ncol = 1, byrow = TRUE))
}

variance_plot_gy <- build_variance_panel("GY", "Produtividade de grãos (GY)", show_x_axis = FALSE)
variance_plot_kw <- build_variance_panel("KW", "Peso de grãos (KW)", show_x_axis = TRUE)

variance_plot <- patchwork::wrap_plots(
  variance_plot_gy,
  variance_plot_kw,
  ncol = 1,
  guides = "collect"
) +
  patchwork::plot_annotation(tag_levels = "A")

print(variance_plot)
```

## 11. Guia de interpretação

Esta seção final esclarece como a figura deve ser interpretada.

- Um grande segmento de **Ambiente (E)** indica que o efeito categórico de macroambiente domina a partição da variância.
- Grandes termos genômicos como **G**, **GGK** ou **GAK** indicam que a similaridade genômica captura uma parcela importante da variabilidade do caráter.
- Grandes termos fenômicos como **P**, **PGK** ou **PAK** indicam maior contribuição da similaridade derivada de NIRS, mas esses termos devem ser interpretados com cautela porque NIRS também pode refletir forte resposta fisiológica ao ambiente.
- Grandes termos relacionados ao clima como **W**, **G × W** ou **P × W** indicam que covariáveis derivadas do clima explicam estrutura adicional. Esses termos aparecem principalmente nos modelos **Eta10-Eta18** e devem ser interpretados como complementares ao efeito categórico de ambiente, e não como substitutos de **E**.
- Um grande segmento de **Residual** indica que fontes importantes de variabilidade permanecem não explicadas pelo modelo ajustado.

No contexto deste artigo, essas decomposições de variância complementam as análises preditivas ao mostrar **quais fontes de informação contribuem para a estrutura dos modelos**. Entretanto, uma grande parcela de variância de um componente não deve ser lida automaticamente como evidência de maior complementaridade biológica ou de melhor habilidade preditiva.

## Navegação entre etapas

**Etapa anterior:** [Matrizes](matrizes_pt.html)  
**Próxima etapa:** [Predição — Parte I](analysis_prediction_pt.html)
