---
title: "Resumos e figuras de predição - tutorial didático"
output:
  workflowr::wflow_html:
    toc: true
    toc_float: true
---

**Language / Idioma:** [English](visualization.html) | [Português](visualization_pt.html)

Este arquivo é a versão didática da etapa de visualização. Sua finalidade é tomar as saídas brutas de predição produzidas em `analysis_prediction_run_outputs.Rmd`, reorganizá-las em tabelas-resumo interpretáveis e depois traduzir esses resumos em comparações compactas e figuras finais.

Neste ponto do pipeline, a principal pergunta analítica já não é mais como cada modelo é especificado, mas como os modelos ajustados se comportam sob diferentes problemas de predição. Por essa razão, a etapa de visualização desloca o foco da construção dos modelos para a interpretação dos modelos. Ela reúne resumos de desempenho para `CV1`, `CV2`, `CV0` e `CV00`, destaca contrastes entre modelos com e sem o kernel climático (`W`) e organiza os resultados em tabelas e figuras que são mais fáceis de inspecionar do que os próprios arquivos brutos de predição.

O fluxo atual de predição grava saídas brutas em `output/results/` usando nomes de arquivo que codificam o cenário de validação, o traço, o modelo ajustado e a repetição. O fold fica armazenado na coluna interna `.id` de cada CSV, e não no nome do arquivo. Para `CV0` e `CV00`, o rótulo do ambiente deixado de fora também é registrado no nome do arquivo, e a etapa de execução já restringe essas saídas ao ambiente correspondente. Essa estrutura de nomes é essencial porque conecta a etapa de execução à etapa de interpretação.

Ao longo deste tutorial, o **kernel climático (`W`)** deve ser interpretado como uma fonte de similaridade derivada do clima que complementa, mas não substitui, o efeito categórico de ambiente (`E`). O componente fenômico (`P`) também deve ser interpretado com cuidado, porque a similaridade baseada em NIRS pode refletir forte resposta ambiental além de sinal preditivo potencialmente útil.

### O que este script faz

O fluxo é organizado em quatro tarefas práticas:

1. localizar e ler os arquivos CSV de predição;
2. interpretar os nomes dos arquivos e recuperar as informações de traço, modelo, repetição e leave-one-environment-out;
3. resumir os resultados para `CV1`, `CV2`, `CV0` e `CV00`;
4. exportar tabelas limpas e figuras para a próxima etapa orientada ao manuscrito.

Para tornar a interpretação mais fácil, os modelos são ordenados para ajudar a responder três perguntas práticas:

1. passar de kernels lineares para kernels Gaussianos ou arc-cosine melhora a capacidade preditiva?
2. adicionar o kernel climático (`W`) melhora a capacidade preditiva?
3. combinar informação genômica e fenômica melhora a capacidade preditiva?

## Entradas, saídas e próxima etapa

**Entradas desta etapa**
- saídas brutas de predição gravadas por `analysis_prediction_run_outputs.Rmd`
- tabelas leves de metadados da predição geradas na etapa anterior

**Saídas desta etapa**
- tabelas-resumo finais
- rankings de modelos
- comparações do efeito de `W`
- comparações entre famílias de kernel
- figuras finais para interpretação posterior

**Próxima etapa**
- as saídas geradas aqui alimentam os resumos orientados ao manuscrito e a interpretação final dos resultados do projeto.

## 1. Configuração

O documento começa definindo um estilo consistente de renderização para código, tabelas e figuras. Isso ajuda o tutorial a permanecer legível quando é inspecionado em HTML e mantém estável a apresentação visual entre os diferentes outputs produzidos nesta etapa.

```{r setup}
knitr::opts_chunk$set( echo = TRUE,
 warning = FALSE,
 message = FALSE,
 fig.width = 13,
 fig.height = 8,
  out.width = "100%" )
```

## 2. Carregar pacotes e localizar as pastas do projeto

A etapa de visualização depende de um pequeno conjunto de pacotes para manipulação de dados, construção de figuras e formatação de tabelas. Ela também precisa localizar corretamente as pastas do projeto, porque os resumos gerados aqui devem ser gravados em caminhos de saída estáveis que depois podem ser reutilizados pelo site e por materiais orientados ao manuscrito.

Esta seção padroniza a raiz do projeto, localiza as pastas que contêm as saídas de predição e prepara os diretórios nos quais as tabelas e figuras finais serão gravadas.

```{r packages-and-paths}
rm(list = ls())
options(scipen = 999)
packages_needed <- c( "dplyr",
 "tidyr",
 "readr",
 "tibble",
 "ggplot2",
 "ggthemes",
 "knitr",
 "kableExtra",
  "stringr" )
packages_missing <- packages_needed[!(packages_needed %in% installed.packages()[, "Package"])]
if (length(packages_missing) > 0) {
  install.packages(packages_missing)
}
library(dplyr)
library(tidyr)
library(readr)
library(tibble)
library(ggplot2)
library(ggthemes)
library(knitr)
library(kableExtra)
library(stringr)
project_root <- getwd()
if (!dir.exists(file.path(project_root, "output")) && dir.exists(file.path(project_root, "..", "output"))) {
  project_root <- normalizePath(file.path(project_root, ".."))
}
if (!dir.exists(file.path(project_root, "output"))) {
  stop("Não foi possível localizar a pasta 'output/'.\nExecute este script a partir da raiz do projeto ou de analysis/.")
}
results_dir <- file.path(project_root, "output", "results")
figures_dir <- file.path(project_root, "output", "figures")
tables_dir <- file.path(project_root, "output", "tables")
dir.create(figures_dir, recursive = TRUE, showWarnings = FALSE)
dir.create(tables_dir, recursive = TRUE, showWarnings = FALSE)
```

## 3. Catálogo de modelos usado no pipeline reduzido

A etapa de visualização usa o mesmo catálogo reduzido de 18 modelos adotado no fluxo de predição. Aqui esse catálogo é reorganizado para que os resumos se tornem mais fáceis de interpretar em termos analíticos. Em vez de mostrar apenas números de modelo, a tabela enfatiza a via representada, a família de kernel utilizada e se a informação climática está presente.

Essa organização é importante porque as comparações mostradas mais adiante no documento não são arbitrárias. Elas foram desenhadas para ajudar o leitor a entender de onde vêm os ganhos preditivos e se esses ganhos estão associados à informação climática, à escolha do kernel ou à integração entre fontes genômicas e fenômicas.

```{r model-catalog}
model_catalog <- tibble( ModelNumber = c(1, 10, 3, 13, 5, 16, 2, 11, 4, 14, 6, 17, 7, 12, 8, 15, 9, 18),
 Model = paste0("Eta", c(1, 10, 3, 13, 5, 16, 2, 11, 4, 14, 6, 17, 7, 12, 8, 15, 9, 18)),
 Pathway = c( rep("Via genômica", 6), rep("Via fenômica", 6), rep("Via combinada G + P", 6) ),
 KernelFamily = c( "Linear", "Linear", "Gaussiano", "Gaussiano", "Arc-cosine", "Arc-cosine", "Linear", "Linear", "Gaussiano", "Gaussiano", "Arc-cosine", "Arc-cosine", "Linear", "Linear", "Gaussiano", "Gaussiano", "Arc-cosine", "Arc-cosine" ),
 WeatherStatus = c( "Sem W", "Com W", "Sem W", "Com W", "Sem W", "Com W", "Sem W", "Com W", "Sem W", "Com W", "Sem W", "Com W", "Sem W", "Com W", "Sem W", "Com W", "Sem W", "Com W" ),
 Group = c( "Base genômica", "Clima fonte única", "Base genômica", "Clima fonte única", "Base genômica", "Clima fonte única", "Base fenômica", "Clima fonte única", "Base fenômica", "Clima fonte única", "Base fenômica", "Clima fonte única", "Base combinada", "Clima combinado", "Base combinada", "Clima combinado", "Base combinada", "Clima combinado" ),
 Description = c( "Genômico linear + E", "Genômico linear + W", "Genômico Gaussiano + E", "Genômico Gaussiano + W", "Genômico arc-cosine + E", "Genômico arc-cosine + W", "Fenômico linear + E", "Fenômico linear + W", "Fenômico Gaussiano + E", "Fenômico Gaussiano + W", "Fenômico arc-cosine + E", "Fenômico arc-cosine + W", "Combinado linear + E", "Combinado linear + W", "Combinado Gaussiano + E", "Combinado Gaussiano + W", "Combinado arc-cosine + E", "Combinado arc-cosine + W" ),
  ShortDescription = c( "G + E", "G + W", "GGK + E", "GGK + W", "GAK + E", "GAK + W", "P + E", "P + W", "PGK + E", "PGK + W", "PAK + E", "PAK + W", "G+P + E", "G+P + W", "GGK+PGK + E", "GGK+PGK + W", "GAK+PAK + E", "GAK+PAK + W" ) )
model_catalog
```

## 4. Pares de comparação usados para contrastes entre com W e sem W

Uma pergunta central neste projeto é se adicionar o kernel climático (`W`) melhora a capacidade preditiva. Para responder a essa pergunta de forma justa, a comparação deve sempre ser feita entre modelos estruturalmente semelhantes e que diferem apenas pela inclusão da informação climática.

Os pares de comparação definidos abaixo fornecem exatamente essa estrutura. Eles são usados mais adiante para construir tabelas que quantificam quanto o desempenho preditivo muda quando `W` é introduzido dentro da mesma via e da mesma família de kernel.

```{r comparison-pairs}
comparison_pairs <- tibble( Comparison = c( "Genômico linear", "Genômico Gaussiano", "Genômico arc-cosine", "Fenômico linear", "Fenômico Gaussiano", "Fenômico arc-cosine", "Combinado linear", "Combinado Gaussiano", "Combinado arc-cosine" ),
 WithoutW = c("Eta1", "Eta3", "Eta5", "Eta2", "Eta4", "Eta6", "Eta7", "Eta8", "Eta9"),
  WithW = c("Eta10", "Eta13", "Eta16", "Eta11", "Eta14", "Eta17", "Eta12", "Eta15", "Eta18") )
comparison_pairs
```

## 5. Localizar arquivos de predição

O primeiro passo operacional da etapa de visualização é localizar os arquivos brutos de predição produzidos pelo módulo anterior. Esses arquivos ficam armazenados em `output/results/` e são separados aqui de acordo com o problema de validação que representam.

Manter `CV1/CV2` separados de `CV0/CV00` neste ponto torna os resumos posteriores mais fáceis de construir e mais fáceis de interpretar, porque os dois grupos correspondem a problemas de generalização diferentes.

```{r load-generated-visualization-outputs, include=FALSE}
required_tables <- c(
  "prediction_model_catalog.csv",
  "prediction_cv1_cv2_summary.csv",
  "prediction_cv0_cv00_summary.csv",
  "prediction_cv1_cv2_w_effect_pairs.csv",
  "prediction_cv0_cv00_w_effect_pairs.csv",
  "prediction_cv1_cv2_kernel_family_compare.csv",
  "prediction_cv0_cv00_kernel_family_compare.csv",
  "prediction_cv1_cv2_display_table.csv",
  "prediction_cv0_cv00_display_table.csv",
  "prediction_cv1_cv2_top3.csv",
  "prediction_cv0_cv00_top3.csv"
)

missing_tables <- required_tables[
  !file.exists(file.path(tables_dir, required_tables))
]

if (length(missing_tables) > 0) {
  stop(
    "O arquivo de visualização em português depende de tabelas já geradas por visualization.Rmd.
",
    "Arquivos ausentes em output/tables/: ",
    paste(missing_tables, collapse = ", ")
  )
}

model_catalog <- readr::read_csv(
  file.path(tables_dir, "prediction_model_catalog.csv"),
  show_col_types = FALSE
)
cv12_summary <- readr::read_csv(
  file.path(tables_dir, "prediction_cv1_cv2_summary.csv"),
  show_col_types = FALSE
)
cvloo_summary <- readr::read_csv(
  file.path(tables_dir, "prediction_cv0_cv00_summary.csv"),
  show_col_types = FALSE
)
cv12_w_effect <- readr::read_csv(
  file.path(tables_dir, "prediction_cv1_cv2_w_effect_pairs.csv"),
  show_col_types = FALSE
)
cvloo_w_effect <- readr::read_csv(
  file.path(tables_dir, "prediction_cv0_cv00_w_effect_pairs.csv"),
  show_col_types = FALSE
)
cv12_kernel_family_compare <- readr::read_csv(
  file.path(tables_dir, "prediction_cv1_cv2_kernel_family_compare.csv"),
  show_col_types = FALSE
)
cvloo_kernel_family_compare <- readr::read_csv(
  file.path(tables_dir, "prediction_cv0_cv00_kernel_family_compare.csv"),
  show_col_types = FALSE
)
cv12_table_display <- readr::read_csv(
  file.path(tables_dir, "prediction_cv1_cv2_display_table.csv"),
  show_col_types = FALSE
)
cvloo_table_display <- readr::read_csv(
  file.path(tables_dir, "prediction_cv0_cv00_display_table.csv"),
  show_col_types = FALSE
)
cv12_top3 <- readr::read_csv(
  file.path(tables_dir, "prediction_cv1_cv2_top3.csv"),
  show_col_types = FALSE
)
cvloo_top3 <- readr::read_csv(
  file.path(tables_dir, "prediction_cv0_cv00_top3.csv"),
  show_col_types = FALSE
)

model_catalog <- model_catalog %>%
  dplyr::mutate(
    Pathway = dplyr::recode(
      Pathway,
      "Genomic pathway" = "Via genômica",
      "Phenomic pathway" = "Via fenômica",
      "Combined G + P pathway" = "Via combinada G + P"
    ),
    KernelFamily = dplyr::recode(
      KernelFamily,
      "Gaussian" = "Gaussiano"
    )
  )

cv12_summary <- cv12_summary %>%
  dplyr::mutate(
    Pathway = dplyr::recode(
      Pathway,
      "Genomic pathway" = "Via genômica",
      "Phenomic pathway" = "Via fenômica",
      "Combined G + P pathway" = "Via combinada G + P"
    ),
    KernelFamily = dplyr::recode(
      KernelFamily,
      "Gaussian" = "Gaussiano"
    ),
    WeatherStatus = dplyr::recode(
      WeatherStatus,
      "Without W" = "Sem W",
      "With W" = "Com W"
    ),
    Group = dplyr::recode(
      Group,
      "Genomic baseline" = "Base genômica",
      "Phenomic baseline" = "Base fenômica",
      "Combined baseline" = "Base combinada",
      "Weather single-source" = "Clima fonte única",
      "Weather combined" = "Clima combinado"
    ),
    Description = dplyr::recode(
      Description,
      "Genomic linear + E" = "Genômico linear + E",
      "Genomic linear + W" = "Genômico linear + W",
      "Genomic Gaussian + E" = "Genômico Gaussiano + E",
      "Genomic Gaussian + W" = "Genômico Gaussiano + W",
      "Genomic arc-cosine + E" = "Genômico arc-cosine + E",
      "Genomic arc-cosine + W" = "Genômico arc-cosine + W",
      "Phenomic linear + E" = "Fenômico linear + E",
      "Phenomic linear + W" = "Fenômico linear + W",
      "Phenomic Gaussian + E" = "Fenômico Gaussiano + E",
      "Phenomic Gaussian + W" = "Fenômico Gaussiano + W",
      "Phenomic arc-cosine + E" = "Fenômico arc-cosine + E",
      "Phenomic arc-cosine + W" = "Fenômico arc-cosine + W",
      "Combined linear + E" = "Combinado linear + E",
      "Combined linear + W" = "Combinado linear + W",
      "Combined Gaussian + E" = "Combinado Gaussiano + E",
      "Combined Gaussian + W" = "Combinado Gaussiano + W",
      "Combined arc-cosine + E" = "Combinado arc-cosine + E",
      "Combined arc-cosine + W" = "Combinado arc-cosine + W"
    )
  )

cvloo_summary <- cvloo_summary %>%
  dplyr::mutate(
    Pathway = dplyr::recode(
      Pathway,
      "Genomic pathway" = "Via genômica",
      "Phenomic pathway" = "Via fenômica",
      "Combined G + P pathway" = "Via combinada G + P"
    ),
    KernelFamily = dplyr::recode(
      KernelFamily,
      "Gaussian" = "Gaussiano"
    ),
    WeatherStatus = dplyr::recode(
      WeatherStatus,
      "Without W" = "Sem W",
      "With W" = "Com W"
    ),
    Group = dplyr::recode(
      Group,
      "Genomic baseline" = "Base genômica",
      "Phenomic baseline" = "Base fenômica",
      "Combined baseline" = "Base combinada",
      "Weather single-source" = "Clima fonte única",
      "Weather combined" = "Clima combinado"
    ),
    Description = dplyr::recode(
      Description,
      "Genomic linear + E" = "Genômico linear + E",
      "Genomic linear + W" = "Genômico linear + W",
      "Genomic Gaussian + E" = "Genômico Gaussiano + E",
      "Genomic Gaussian + W" = "Genômico Gaussiano + W",
      "Genomic arc-cosine + E" = "Genômico arc-cosine + E",
      "Genomic arc-cosine + W" = "Genômico arc-cosine + W",
      "Phenomic linear + E" = "Fenômico linear + E",
      "Phenomic linear + W" = "Fenômico linear + W",
      "Phenomic Gaussian + E" = "Fenômico Gaussiano + E",
      "Phenomic Gaussian + W" = "Fenômico Gaussiano + W",
      "Phenomic arc-cosine + E" = "Fenômico arc-cosine + E",
      "Phenomic arc-cosine + W" = "Fenômico arc-cosine + W",
      "Combined linear + E" = "Combinado linear + E",
      "Combined linear + W" = "Combinado linear + W",
      "Combined Gaussian + E" = "Combinado Gaussiano + E",
      "Combined Gaussian + W" = "Combinado Gaussiano + W",
      "Combined arc-cosine + E" = "Combinado arc-cosine + E",
      "Combined arc-cosine + W" = "Combinado arc-cosine + W"
    )
  )

cv12_w_effect <- cv12_w_effect %>%
  dplyr::mutate(
    Comparison = dplyr::recode(
      Comparison,
      "Genomic linear" = "Genômico linear",
      "Genomic Gaussian" = "Genômico Gaussiano",
      "Genomic arc-cosine" = "Genômico arc-cosine",
      "Phenomic linear" = "Fenômico linear",
      "Phenomic Gaussian" = "Fenômico Gaussiano",
      "Phenomic arc-cosine" = "Fenômico arc-cosine",
      "Combined linear" = "Combinado linear",
      "Combined Gaussian" = "Combinado Gaussiano",
      "Combined arc-cosine" = "Combinado arc-cosine"
    )
  )

cvloo_w_effect <- cvloo_w_effect %>%
  dplyr::mutate(
    Comparison = dplyr::recode(
      Comparison,
      "Genomic linear" = "Genômico linear",
      "Genomic Gaussian" = "Genômico Gaussiano",
      "Genomic arc-cosine" = "Genômico arc-cosine",
      "Phenomic linear" = "Fenômico linear",
      "Phenomic Gaussian" = "Fenômico Gaussiano",
      "Phenomic arc-cosine" = "Fenômico arc-cosine",
      "Combined linear" = "Combinado linear",
      "Combined Gaussian" = "Combinado Gaussiano",
      "Combined arc-cosine" = "Combinado arc-cosine"
    )
  )

cv12_kernel_family_compare <- cv12_kernel_family_compare %>%
  dplyr::mutate(
    Pathway = dplyr::recode(
      Pathway,
      "Genomic pathway" = "Via genômica",
      "Phenomic pathway" = "Via fenômica",
      "Combined G + P pathway" = "Via combinada G + P"
    ),
    WeatherStatus = dplyr::recode(
      WeatherStatus,
      "Without W" = "Sem W",
      "With W" = "Com W"
    )
  )

cvloo_kernel_family_compare <- cvloo_kernel_family_compare %>%
  dplyr::mutate(
    Pathway = dplyr::recode(
      Pathway,
      "Genomic pathway" = "Via genômica",
      "Phenomic pathway" = "Via fenômica",
      "Combined G + P pathway" = "Via combinada G + P"
    ),
    WeatherStatus = dplyr::recode(
      WeatherStatus,
      "Without W" = "Sem W",
      "With W" = "Com W"
    )
  )

cv12_table_display <- cv12_table_display %>%
  dplyr::mutate(
    Pathway = dplyr::recode(
      Pathway,
      "Genomic pathway" = "Via genômica",
      "Phenomic pathway" = "Via fenômica",
      "Combined G + P pathway" = "Via combinada G + P"
    ),
    KernelFamily = dplyr::recode(
      KernelFamily,
      "Gaussian" = "Gaussiano"
    ),
    WeatherStatus = dplyr::recode(
      WeatherStatus,
      "Without W" = "Sem W",
      "With W" = "Com W"
    )
  )

cvloo_table_display <- cvloo_table_display %>%
  dplyr::mutate(
    Pathway = dplyr::recode(
      Pathway,
      "Genomic pathway" = "Via genômica",
      "Phenomic pathway" = "Via fenômica",
      "Combined G + P pathway" = "Via combinada G + P"
    ),
    KernelFamily = dplyr::recode(
      KernelFamily,
      "Gaussian" = "Gaussiano"
    ),
    WeatherStatus = dplyr::recode(
      WeatherStatus,
      "Without W" = "Sem W",
      "With W" = "Com W"
    )
  )

```

```{r locate-files, eval=FALSE}
all_result_files <- list.files(results_dir, pattern = "\\.csv$", full.names = TRUE)
all_result_names <- basename(all_result_files)
cv12_files <- all_result_files[grepl("^CV1_|^CV2_", all_result_names)]
cvloo_files <- all_result_files[grepl("^CV0_|^CV00_", all_result_names)]
cat("Number of CV1/CV2 files:", length(cv12_files), "\n")
cat("Number of CV0/CV00 files:", length(cvloo_files), "\n")
if (length(cv12_files) == 0 && length(cvloo_files) == 0) {
  stop("Nenhum arquivo CSV de predição foi encontrado em output/results/.\nExecute analysis_prediction_run_outputs.Rmd primeiro.")
}
```

## 6. Ler os arquivos CV1 e CV2 gerados pelo script final de predição

A próxima etapa lê os arquivos `CV1` e `CV2`, interpreta o nome do arquivo e recompõe os metadados necessários para os resumos posteriores. Neste fluxo, a repetição é recuperada do nome do arquivo e o fold é recuperado da coluna interna `.id`.

```{r read-cv12, eval=FALSE}
cv12_list <- vector("list", length(cv12_files))
for (i in seq_along(cv12_files)) {
  current_file <- cv12_files[i]
  file_name <- basename(current_file)
  file_name <- sub("\\.csv$", "", file_name)
  parts <- strsplit(file_name, "_")[[1]]

  if (length(parts) != 4) {
    stop(
      "Nome de arquivo inesperado para CV1/CV2: ",
      file_name,
      ".
Padrão esperado: CV1_<trait>_<model>_rep<rep>.csv ou CV2_<trait>_<model>_rep<rep>.csv"
    )
  }

  current_cv <- parts[1]
  current_trait <- parts[2]
  current_model_label <- parts[3]
  current_model_number <- as.numeric(gsub("Eta", "", current_model_label))
  current_rep <- as.numeric(gsub("rep", "", parts[4]))

  current_data <- readr::read_csv(current_file, show_col_types = FALSE)

  if (!("Env" %in% names(current_data)) || !("cor" %in% names(current_data))) {
    stop(
      "Estrutura de colunas inesperada no arquivo: ",
      file_name,
      ".
O script final de predição deve exportar colunas incluindo Env e cor."
    )
  }

  if (".id" %in% names(current_data)) {
    fold_source <- current_data$.id
  } else if ("Fold" %in% names(current_data)) {
    fold_source <- current_data$Fold
  } else {
    stop(
      "Não foi possível recuperar a informação de fold do arquivo: ",
      file_name,
      ".
No fluxo atual, o fold é armazenado na coluna interna .id."
    )
  }

  current_fold <- as.numeric(gsub("[^0-9]+", "", as.character(fold_source)))

  current_data <- current_data %>%
    mutate(
      Fold = current_fold,
      CV = current_cv,
      Trait = current_trait,
      ModelNumber = current_model_number,
      Model = current_model_label,
      Rep = current_rep
    )

  cv12_list[[i]] <- current_data
}

cv12_raw <- bind_rows(cv12_list) %>%
  left_join(model_catalog, by = c("ModelNumber", "Model"))

if (!("Runtime_sec" %in% names(cv12_raw))) cv12_raw$Runtime_sec <- NA_real_
readr::write_csv(cv12_raw, file.path(tables_dir, "prediction_cv1_cv2_raw.csv"))
```

## 7. Ler os arquivos CV0 e CV00 gerados pelo script final de predição

A lógica é análoga à seção anterior, mas agora o nome do arquivo também carrega o rótulo do ambiente deixado de fora, enquanto o fold é recuperado da coluna interna `.id`. No fluxo final, esse rótulo pode conter múltiplos underscores, então o parser reconstrói `Env_leave` a partir do nome do arquivo lendo da direita para a esquerda.

```{r read-cvloo, eval=FALSE}
cvloo_list <- vector("list", length(cvloo_files))
for (i in seq_along(cvloo_files)) {
  current_file <- cvloo_files[i]
  file_name <- basename(current_file)
  file_name <- sub("\\.csv$", "", file_name)
  parts <- strsplit(file_name, "_")[[1]]

  if (length(parts) < 5) {
    stop(
      "Nome de arquivo inesperado para CV0/CV00: ",
      file_name,
      ".
Padrão esperado: CV0_<trait>_<Env_leave>_<model>_rep<rep>.csv ou CV00_<trait>_<Env_leave>_<model>_rep<rep>.csv"
    )
  }

  current_cv <- parts[1]
  current_trait <- parts[2]
  current_model_label <- parts[length(parts) - 1]
  current_model_number <- as.numeric(gsub("Eta", "", current_model_label))
  current_rep <- as.numeric(gsub("rep", "", parts[length(parts)]))
  current_env_leave <- paste(parts[3:(length(parts) - 2)], collapse = "_")

  current_data <- readr::read_csv(current_file, show_col_types = FALSE)

  if (!("Env" %in% names(current_data)) || !("cor" %in% names(current_data))) {
    stop(
      "Estrutura de colunas inesperada no arquivo: ",
      file_name,
      ".
O script final de predição deve exportar colunas incluindo Env e cor."
    )
  }

  if (".id" %in% names(current_data)) {
    fold_source <- current_data$.id
  } else if ("Fold" %in% names(current_data)) {
    fold_source <- current_data$Fold
  } else {
    stop(
      "Não foi possível recuperar a informação de fold do arquivo: ",
      file_name,
      ".
No fluxo atual, o fold é armazenado na coluna interna .id."
    )
  }

  current_fold <- as.numeric(gsub("[^0-9]+", "", as.character(fold_source)))

  current_data <- current_data %>%
    mutate(
      Fold = current_fold,
      CV = current_cv,
      Trait = current_trait,
      Env_leave = current_env_leave,
      ModelNumber = current_model_number,
      Model = current_model_label,
      Rep = current_rep
    )

  cvloo_list[[i]] <- current_data
}
cvloo_raw <- bind_rows(cvloo_list) %>%
  left_join(model_catalog, by = c("ModelNumber", "Model"))
if (!("Runtime_sec" %in% names(cvloo_raw))) cvloo_raw$Runtime_sec <- NA_real_
readr::write_csv(cvloo_raw, file.path(tables_dir, "prediction_cv0_cv00_raw.csv"))
readr::write_csv(model_catalog, file.path(tables_dir, "prediction_model_catalog.csv"))
```

## 8. Resumir CV1 e CV2

Esta etapa constrói os resumos para `CV1` e `CV2` de forma sequencial: primeiro por ambiente e fold, depois por ambiente dentro da repetição, depois por repetição e finalmente por médias e desvios-padrão em nível de modelo ao longo das repetições.

```{r summarize-cv12, eval=FALSE}
cv12_env_fold <- cv12_raw %>%
  group_by( ModelNumber,
   Model,
   Group,
   Pathway,
   KernelFamily,
   WeatherStatus,
   Description,
   ShortDescription,
   Trait,
   CV,
   Rep,
   Fold,
    Env ) %>%
  summarise( EnvCorrelation = mean(cor, na.rm = TRUE),
   ValidationCount = sum(!is.na(cor)),
   MeanRuntimeSec = mean(Runtime_sec, na.rm = TRUE),
    .groups = "drop" ) %>%
  mutate( EnvCorrelation = ifelse(is.nan(EnvCorrelation), NA_real_, EnvCorrelation),
    MeanRuntimeSec = ifelse(is.nan(MeanRuntimeSec), NA_real_, MeanRuntimeSec) ) %>%
  filter(!is.na(EnvCorrelation), ValidationCount > 0)
cv12_env_rep <- cv12_env_fold %>%
  group_by( ModelNumber,
   Model,
   Group,
   Pathway,
   KernelFamily,
   WeatherStatus,
   Description,
   ShortDescription,
   Trait,
   CV,
   Rep,
    Env ) %>%
  summarise( EnvCorrelation = weighted.mean(EnvCorrelation, w = ValidationCount, na.rm = TRUE),
   ValidationCount = sum(ValidationCount, na.rm = TRUE),
   MeanRuntimeSec = mean(MeanRuntimeSec, na.rm = TRUE),
    .groups = "drop" )
cv12_rep_summary <- cv12_env_rep %>%
  group_by( ModelNumber,
   Model,
   Group,
   Pathway,
   KernelFamily,
   WeatherStatus,
   Description,
   ShortDescription,
   Trait,
   CV,
    Rep ) %>%
  summarise( WeightedCorrelation = weighted.mean(EnvCorrelation, w = ValidationCount, na.rm = TRUE),
   MeanRuntimeSec = mean(MeanRuntimeSec, na.rm = TRUE),
    .groups = "drop" )
cv12_summary <- cv12_rep_summary %>%
  group_by( ModelNumber,
   Model,
   Group,
   Pathway,
   KernelFamily,
   WeatherStatus,
   Description,
   ShortDescription,
   Trait,
    CV ) %>%
  summarise( MeanCorrelation = mean(WeightedCorrelation, na.rm = TRUE),
   SDCorrelation = sd(WeightedCorrelation, na.rm = TRUE),
   NumberOfRepetitions = n(),
   MeanRuntimeSec = mean(MeanRuntimeSec, na.rm = TRUE),
    .groups = "drop" ) %>%
  mutate( SDCorrelation = ifelse(is.na(SDCorrelation), 0, SDCorrelation) )
readr::write_csv(cv12_env_fold, file.path(tables_dir, "prediction_cv1_cv2_by_rep_fold_env.csv"))
readr::write_csv(cv12_env_rep, file.path(tables_dir, "prediction_cv1_cv2_by_rep_env.csv"))
readr::write_csv(cv12_rep_summary, file.path(tables_dir, "prediction_cv1_cv2_by_rep.csv"))
readr::write_csv(cv12_summary, file.path(tables_dir, "prediction_cv1_cv2_summary.csv"))
```

## 9. Resumir CV0 e CV00

Para cenários leave-one-environment-out, o script primeiro restringe os resumos às linhas em que `Env == Env_leave`. Isso mantém apenas o componente do ambiente deixado de fora que é conceitualmente relevante para `CV0` e `CV00`.

```{r summarize-cvloo, eval=FALSE}
cvloo_env_filtered <- cvloo_raw %>%
  filter(Env == Env_leave)
cvloo_env_fold <- cvloo_env_filtered %>%
  group_by( ModelNumber,
   Model,
   Group,
   Pathway,
   KernelFamily,
   WeatherStatus,
   Description,
   ShortDescription,
   Trait,
   CV,
   Env_leave,
   Rep,
   Fold,
    Env ) %>%
  summarise( LOEOCorrelation = mean(cor, na.rm = TRUE),
   ValidationCount = sum(!is.na(cor)),
   MeanRuntimeSec = mean(Runtime_sec, na.rm = TRUE),
    .groups = "drop" ) %>%
  mutate( LOEOCorrelation = ifelse(is.nan(LOEOCorrelation), NA_real_, LOEOCorrelation),
    MeanRuntimeSec = ifelse(is.nan(MeanRuntimeSec), NA_real_, MeanRuntimeSec) ) %>%
  filter(!is.na(LOEOCorrelation), ValidationCount > 0)
cvloo_rep_summary <- cvloo_env_fold %>%
  group_by( ModelNumber,
   Model,
   Group,
   Pathway,
   KernelFamily,
   WeatherStatus,
   Description,
   ShortDescription,
   Trait,
   CV,
   Env_leave,
    Rep ) %>%
  summarise( LOEOCorrelation = weighted.mean(LOEOCorrelation, w = ValidationCount, na.rm = TRUE),
   ValidationCount = sum(ValidationCount, na.rm = TRUE),
   MeanRuntimeSec = mean(MeanRuntimeSec, na.rm = TRUE),
    .groups = "drop" )
cvloo_summary <- cvloo_rep_summary %>%
  group_by( ModelNumber,
   Model,
   Group,
   Pathway,
   KernelFamily,
   WeatherStatus,
   Description,
   ShortDescription,
   Trait,
   CV,
    Env_leave ) %>%
  summarise( MeanCorrelation = mean(LOEOCorrelation, na.rm = TRUE),
   SDCorrelation = sd(LOEOCorrelation, na.rm = TRUE),
   NumberOfRuns = n(),
   MeanRuntimeSec = mean(MeanRuntimeSec, na.rm = TRUE),
    .groups = "drop" ) %>%
  mutate( SDCorrelation = ifelse(is.na(SDCorrelation), 0, SDCorrelation) )
readr::write_csv(cvloo_env_fold, file.path(tables_dir, "prediction_cv0_cv00_by_rep_fold_env.csv"))
readr::write_csv(cvloo_rep_summary, file.path(tables_dir, "prediction_cv0_cv00_by_run.csv"))
readr::write_csv(cvloo_summary, file.path(tables_dir, "prediction_cv0_cv00_summary.csv"))
```

## 10. Tabelas de comparação

Esta seção deriva tabelas analíticas secundárias, especialmente o contraste entre modelos com e sem `W` e a comparação entre famílias de kernel dentro de cada via.

```{r comparison-tables, eval=FALSE}
cv12_w_effect <- comparison_pairs %>%
  left_join( cv12_summary %>% select(Trait, CV, Model, MeanCorrelation, SDCorrelation),
    by = c("WithoutW" = "Model") ) %>%
  rename( MeanWithoutW = MeanCorrelation, SDWithoutW = SDCorrelation ) %>%
  left_join( cv12_summary %>% select(Trait, CV, Model, MeanCorrelation, SDCorrelation),
    by = c("WithW" = "Model", "Trait", "CV") ) %>%
  rename( MeanWithW = MeanCorrelation, SDWithW = SDCorrelation ) %>%
  mutate( DeltaWithW = MeanWithW - MeanWithoutW ) %>%
  arrange(Trait, CV, Comparison)
cvloo_w_effect <- comparison_pairs %>%
  left_join( cvloo_summary %>% select(Trait, CV, Env_leave, Model, MeanCorrelation, SDCorrelation),
    by = c("WithoutW" = "Model") ) %>%
  rename( MeanWithoutW = MeanCorrelation, SDWithoutW = SDCorrelation ) %>%
  left_join( cvloo_summary %>% select(Trait, CV, Env_leave, Model, MeanCorrelation, SDCorrelation),
    by = c("WithW" = "Model", "Trait", "CV", "Env_leave") ) %>%
  rename( MeanWithW = MeanCorrelation, SDWithW = SDCorrelation ) %>%
  mutate( DeltaWithW = MeanWithW - MeanWithoutW ) %>%
  arrange(Trait, CV, Env_leave, Comparison)
cv12_kernel_family_compare <- cv12_summary %>%
  select(Trait, CV, Pathway, WeatherStatus, KernelFamily, MeanCorrelation) %>%
  pivot_wider(names_from = KernelFamily, values_from = MeanCorrelation) %>%
  mutate( Delta_Gaussian_vs_Linear = Gaussian - Linear,
   Delta_ArcCos_vs_Linear = `Arc-cosine` - Linear,
    Delta_ArcCos_vs_Gaussian = `Arc-cosine` - Gaussian ) %>%
  arrange(Trait, CV, Pathway, WeatherStatus)
cvloo_kernel_family_compare <- cvloo_summary %>%
  select(Trait, CV, Env_leave, Pathway, WeatherStatus, KernelFamily, MeanCorrelation) %>%
  pivot_wider(names_from = KernelFamily, values_from = MeanCorrelation) %>%
  mutate( Delta_Gaussian_vs_Linear = Gaussian - Linear,
   Delta_ArcCos_vs_Linear = `Arc-cosine` - Linear,
    Delta_ArcCos_vs_Gaussian = `Arc-cosine` - Gaussian ) %>%
  arrange(Trait, CV, Env_leave, Pathway, WeatherStatus)
readr::write_csv(cv12_w_effect, file.path(tables_dir, "prediction_cv1_cv2_w_effect_pairs.csv"))
readr::write_csv(cvloo_w_effect, file.path(tables_dir, "prediction_cv0_cv00_w_effect_pairs.csv"))
readr::write_csv(cv12_kernel_family_compare,
  file.path(tables_dir, "prediction_cv1_cv2_kernel_family_compare.csv"))
readr::write_csv(cvloo_kernel_family_compare,
  file.path(tables_dir, "prediction_cv0_cv00_kernel_family_compare.csv"))
```

## 11. Tabelas compactas de display

Esses objetos são versões simplificadas dos resumos completos. Eles são úteis para tabelas do manuscrito, material suplementar e inspeção rápida dos modelos com melhor desempenho.

```{r display-tables, eval=FALSE}
cv12_table_display <- cv12_summary %>%
  arrange(Trait, CV, Pathway, KernelFamily, WeatherStatus) %>%
  mutate( MeanCorrelation = round(MeanCorrelation, 3),
   SDCorrelation = round(SDCorrelation, 3),
    MeanRuntimeSec = round(MeanRuntimeSec, 2) ) %>%
  select( Trait,
   CV,
   Pathway,
   KernelFamily,
   WeatherStatus,
   ShortDescription,
   MeanCorrelation,
   SDCorrelation,
   NumberOfRepetitions,
    MeanRuntimeSec )
cvloo_table_display <- cvloo_summary %>%
  arrange(Trait, CV, Env_leave, Pathway, KernelFamily, WeatherStatus) %>%
  mutate( MeanCorrelation = round(MeanCorrelation, 3),
   SDCorrelation = round(SDCorrelation, 3),
    MeanRuntimeSec = round(MeanRuntimeSec, 2) ) %>%
  select( Trait,
   CV,
   Env_leave,
   Pathway,
   KernelFamily,
   WeatherStatus,
   ShortDescription,
   MeanCorrelation,
   SDCorrelation,
   NumberOfRuns,
    MeanRuntimeSec )
cv12_top3 <- cv12_summary %>%
  group_by(Trait, CV) %>%
  slice_max(order_by = MeanCorrelation, n = 3, with_ties = FALSE) %>%
  ungroup() %>%
  mutate( MeanCorrelation = round(MeanCorrelation, 3), SDCorrelation = round(SDCorrelation, 3) ) %>%
  select(Trait, CV, ShortDescription, MeanCorrelation, SDCorrelation)
cvloo_top3 <- cvloo_summary %>%
  group_by(Trait, CV, Env_leave) %>%
  slice_max(order_by = MeanCorrelation, n = 3, with_ties = FALSE) %>%
  ungroup() %>%
  mutate( MeanCorrelation = round(MeanCorrelation, 3), SDCorrelation = round(SDCorrelation, 3) ) %>%
  select(Trait, CV, Env_leave, ShortDescription, MeanCorrelation, SDCorrelation)
readr::write_csv(cv12_table_display, file.path(tables_dir, "prediction_cv1_cv2_display_table.csv"))
readr::write_csv(cvloo_table_display, file.path(tables_dir, "prediction_cv0_cv00_display_table.csv"))
readr::write_csv(cv12_top3, file.path(tables_dir, "prediction_cv1_cv2_top3.csv"))
readr::write_csv(cvloo_top3, file.path(tables_dir, "prediction_cv0_cv00_top3.csv"))
```

## 12. Tabelas Top-3

Os dois chunks seguintes exibem os três modelos com melhor desempenho em cada esquema de validação.

```{r table-cv12-top3}
cv12_top3 %>%
  knitr::kable( caption = "Top 3 modelos para cada traço e esquema de validação em CV1 e CV2.",
    align = "llccc" ) %>%
  kableExtra::kable_styling( bootstrap_options = c("striped", "hover", "condensed", "responsive"),
   full_width = FALSE,
    position = "left" )
```

```{r table-cvloo-top3}
cvloo_top3 %>%
  knitr::kable( caption = "Top 3 modelos para cada traço, esquema de validação e ambiente deixado de fora em CV0 e CV00.",
    align = "lllccc" ) %>%
  kableExtra::kable_styling( bootstrap_options = c("striped", "hover", "condensed", "responsive"),
   full_width = FALSE,
    position = "left" )
```

## 13. Tabelas do efeito de W

Essas tabelas apresentam as comparações pareadas entre modelos sem e com informação climática.

```{r table-cv12-w-effect}
cv12_w_effect %>%
  mutate( MeanWithoutW = round(MeanWithoutW, 3),
   MeanWithW = round(MeanWithW, 3),
    DeltaWithW = round(DeltaWithW, 3) ) %>%
  knitr::kable( caption = "Comparação pareada entre modelos sem e com o kernel climático (W) em CV1 e CV2.",
    align = "lllccccc" ) %>%
  kableExtra::kable_styling( bootstrap_options = c("striped", "hover", "condensed", "responsive"),
   full_width = FALSE,
    position = "left" ) %>%
  kableExtra::scroll_box(width = "100%", height = "320px")
```

```{r table-cvloo-w-effect}
cvloo_w_effect %>%
  mutate( MeanWithoutW = round(MeanWithoutW, 3),
   MeanWithW = round(MeanWithW, 3),
    DeltaWithW = round(DeltaWithW, 3) ) %>%
  knitr::kable( caption = "Comparação pareada entre modelos sem e com o kernel climático (W) em CV0 e CV00.",
    align = "llllccccc" ) %>%
  kableExtra::kable_styling( bootstrap_options = c("striped", "hover", "condensed", "responsive"),
   full_width = FALSE,
    position = "left" ) %>%
  kableExtra::scroll_box(width = "100%", height = "320px")
```

## 14. Tabelas de comparação entre famílias de kernel

Aqui o script contrasta os kernels linear, Gaussiano e arc-cosine dentro de cada via analítica.

```{r table-cv12-kernel-family}
cv12_kernel_family_compare %>%
  mutate( Linear = round(Linear, 3),
   Gaussian = round(Gaussian, 3),
   `Arc-cosine` = round(`Arc-cosine`, 3),
   Delta_Gaussian_vs_Linear = round(Delta_Gaussian_vs_Linear, 3),
   Delta_ArcCos_vs_Linear = round(Delta_ArcCos_vs_Linear, 3),
    Delta_ArcCos_vs_Gaussian = round(Delta_ArcCos_vs_Gaussian, 3) ) %>%
  knitr::kable( caption = "Comparação entre famílias de kernel dentro de cada via analítica em CV1 e CV2.",
    align = "llllcccccc" ) %>%
  kableExtra::kable_styling( bootstrap_options = c("striped", "hover", "condensed", "responsive"),
   full_width = FALSE,
    position = "left" ) %>%
  kableExtra::scroll_box(width = "100%", height = "320px")
```

```{r table-cvloo-kernel-family}
cvloo_kernel_family_compare %>%
  mutate( Linear = round(Linear, 3),
   Gaussian = round(Gaussian, 3),
   `Arc-cosine` = round(`Arc-cosine`, 3),
   Delta_Gaussian_vs_Linear = round(Delta_Gaussian_vs_Linear, 3),
   Delta_ArcCos_vs_Linear = round(Delta_ArcCos_vs_Linear, 3),
    Delta_ArcCos_vs_Gaussian = round(Delta_ArcCos_vs_Gaussian, 3) ) %>%
  knitr::kable( caption = "Comparação entre famílias de kernel dentro de cada via analítica em CV0 e CV00.",
    align = "lllllcccccc" ) %>%
  kableExtra::kable_styling( bootstrap_options = c("striped", "hover", "condensed", "responsive"),
   full_width = FALSE,
    position = "left" ) %>%
  kableExtra::scroll_box(width = "100%", height = "320px")
```

## 15. Figuras

As figuras finais resumem a capacidade preditiva para o catálogo completo de modelos em `CV1/CV2` e `CV0/CV00`.

```{r figure-cv12}
cv12_plot_data <- cv12_summary %>%
  mutate( ShortDescription = factor(ShortDescription, levels = model_catalog$ShortDescription) )
lower_limit_cv12 <- min(cv12_plot_data$MeanCorrelation - cv12_plot_data$SDCorrelation, na.rm = TRUE)
upper_limit_cv12 <- max(cv12_plot_data$MeanCorrelation + cv12_plot_data$SDCorrelation, na.rm = TRUE)
p_cv12 <- ggplot(cv12_plot_data, aes(x = ShortDescription, y = MeanCorrelation, fill = Group)) +
  geom_col(width = 0.75, color = "grey30") +
  geom_errorbar( aes( ymin = MeanCorrelation - SDCorrelation, ymax = MeanCorrelation + SDCorrelation ),
   width = 0.20,
    linewidth = 0.35 ) +
  facet_grid(Trait ~ CV) +
  geom_hline(yintercept = 0, linetype = "dashed", color = "grey40") +
  coord_cartesian(ylim = c(lower_limit_cv12 - 0.03, upper_limit_cv12 + 0.03)) +
  scale_x_discrete(name = "Descrição do modelo") +
  scale_y_continuous(name = "Correlação preditiva") +
  ggthemes::scale_fill_gdocs(name = "Grupo de comparação") +
  theme_bw() +
  theme( plot.title = element_text(face = "bold", size = 12, hjust = 0.5),
   strip.text = element_text(face = "bold", size = 10),
   axis.text.x = element_text(angle = 90, vjust = 0.5, hjust = 1, size = 7),
   axis.text.y = element_text(size = 9),
   axis.title = element_text(size = 10),
   legend.position = "top",
   legend.title = element_text(size = 9),
    legend.text = element_text(size = 8) ) +
  labs(title = "Capacidade preditiva em CV1 e CV2")
p_cv12
ggsave(file.path(figures_dir, "prediction_cv1_cv2.tiff"),
 plot = p_cv12,
 width = 14,
 height = 8,
 dpi = 300,
  bg = "white")
ggsave(file.path(figures_dir, "prediction_cv1_cv2.pdf"), plot = p_cv12, width = 14, height = 8, bg = "white")
```

```{r figure-cvloo}
cvloo_plot_data <- cvloo_summary %>%
  mutate( ShortDescription = factor(ShortDescription, levels = model_catalog$ShortDescription),
    Env_leave = factor(Env_leave, levels = c("CS11_WS", "CS11_WW", "CS12_WS", "CS12_WW")) )
lower_limit_cvloo <- min(cvloo_plot_data$MeanCorrelation - cvloo_plot_data$SDCorrelation, na.rm = TRUE)
upper_limit_cvloo <- max(cvloo_plot_data$MeanCorrelation + cvloo_plot_data$SDCorrelation, na.rm = TRUE)
p_cvloo <- ggplot(cvloo_plot_data, aes(x = ShortDescription, y = MeanCorrelation, fill = Group)) +
  geom_col(width = 0.75, color = "grey30") +
  geom_errorbar( aes( ymin = MeanCorrelation - SDCorrelation, ymax = MeanCorrelation + SDCorrelation ),
   width = 0.20,
   linewidth = 0.35,
    na.rm = TRUE ) +
  facet_grid(Env_leave ~ Trait + CV) +
  geom_hline(yintercept = 0, linetype = "dashed", color = "grey40") +
  coord_cartesian(ylim = c(lower_limit_cvloo - 0.03, upper_limit_cvloo + 0.03)) +
  scale_x_discrete(name = "Descrição do modelo") +
  scale_y_continuous(name = "Correlação preditiva") +
  ggthemes::scale_fill_gdocs(name = "Grupo de comparação") +
  theme_bw() +
  theme( plot.title = element_text(face = "bold", size = 12, hjust = 0.5),
   strip.text = element_text(face = "bold", size = 9),
   axis.text.x = element_text(angle = 90, vjust = 0.5, hjust = 1, size = 6),
   axis.text.y = element_text(size = 8),
   axis.title = element_text(size = 10),
   legend.position = "top",
   legend.title = element_text(size = 9),
    legend.text = element_text(size = 8) ) +
  labs(title = "Capacidade preditiva em CV0 e CV00")
p_cvloo
ggsave(file.path(figures_dir, "prediction_cv0_cv00.tiff"),
 plot = p_cvloo,
 width = 16,
 height = 12,
 dpi = 300,
  bg = "white")
ggsave(file.path(figures_dir, "prediction_cv0_cv00.pdf"),
 plot = p_cvloo,
 width = 16,
 height = 12,
  bg = "white")
```

## 16. Nota final

Esta versão didática está alinhada ao fluxo atual de predição baseado em `analysis_prediction_run_outputs.Rmd`. Ela espera arquivos nos quais:

- a repetição está codificada no nome do arquivo;
- o fold fica armazenado na coluna interna `.id` de cada CSV;
- `CV0` e `CV00` carregam no nome o rótulo do ambiente deixado de fora e já saem restritos a esse ambiente na etapa de execução;
- o filtro `Env == Env_leave` é mantido aqui como salvaguarda para os resumos do ambiente deixado de fora.

Depois de executar este arquivo, a próxima etapa no repositório é rodar o script orientado ao manuscrito que consome as tabelas-resumo gravadas em `output/tables/`.

## Navegação entre etapas

**Etapa anterior:** [Predição — Parte II](analysis_prediction_run_outputs_pt.html)  
**Próxima referência no site:** [Home](index.html)

Fora do menu do site, a próxima etapa analítica é gerar os resumos orientados ao manuscrito e as tabelas de revisão a partir das saídas criadas aqui.
