---
title: "Resumos e figuras de predição"
author:
  - Costa, W. G.^[Weverton Gomes da Costa, Postdoctoral Researcher, Department of Statistics - Universidade Federal de Viçosa, wevertonufv@gmail.com]
date: "`r Sys.Date()`"
site: workflowr::wflow_site
url: https://wevertongomescosta.github.io/Integrating-nir-genomic-kernel/
output:
  workflowr::wflow_html:
    toc: true
    toc_depth: 3
    toc_float: true
    code_download: true
editor_options:
  chunk_output_type: console
github-repo: WevertonGomesCosta/Integrating-nir-genomic-kernel
---

**Language / Idioma:** [English](visualization.html) | [Português](visualization_pt.html)

A finalidade desta etapa é tomar as saídas brutas de predição produzidas em `analysis_prediction_run_outputs.Rmd`, reorganizá-las em tabelas-resumo interpretáveis e depois traduzir esses resumos em comparações compactas e figuras finais.


### O que este script faz

O fluxo é organizado em quatro tarefas práticas:

1. localizar e ler os arquivos CSV de predição;
2. interpretar os nomes dos arquivos e recuperar as informações de traço, modelo, repetição e leave-one-environment-out;
3. resumir os resultados para `CV1`, `CV2`, `CV0` e `CV00`;
4. exportar tabelas limpas e figuras para a próxima etapa orientada ao manuscrito.

Para tornar a interpretação mais fácil, os modelos são ordenados para ajudar a responder três perguntas práticas:

1. passar de kernels lineares para kernels Gaussianos ou arc-cosine melhora a capacidade preditiva?
2. adicionar o kernel climático (`W`) melhora a capacidade preditiva?
3. combinar informação genômica e fenômica melhora a capacidade preditiva?

## Entradas, saídas e próxima etapa

**Entradas desta etapa**
- saídas brutas de predição gravadas por `analysis_prediction_run_outputs.Rmd`
- tabelas leves de metadados da predição geradas na etapa anterior

**Saídas desta etapa**
- tabelas-resumo finais
- rankings de modelos
- comparações do efeito de `W`
- comparações entre famílias de kernel
- figuras finais para interpretação posterior

**Próxima etapa**
- as saídas geradas aqui alimentam os resumos orientados ao manuscrito e a interpretação final dos resultados do projeto.

## 1. Configuração

O documento começa definindo um estilo consistente de renderização para código, tabelas e figuras. Isso ajuda o tutorial a permanecer legível quando é inspecionado em HTML e mantém estável a apresentação visual entre os diferentes outputs produzidos nesta etapa.

```{r setup}
knitr::opts_chunk$set( echo = TRUE,
 warning = FALSE,
 message = FALSE,
 fig.width = 13,
 fig.height = 8,
  out.width = "100%" )
```

## 2. Carregar pacotes e localizar as pastas do projeto

A etapa de visualização depende de um pequeno conjunto de pacotes para manipulação de dados, construção de figuras e formatação de tabelas. Ela também precisa localizar corretamente as pastas do projeto, porque os resumos gerados aqui devem ser gravados em caminhos de saída estáveis que depois podem ser reutilizados pelo site e por materiais orientados ao manuscrito.

Esta seção padroniza a raiz do projeto, localiza as pastas que contêm as saídas de predição e prepara os diretórios nos quais as tabelas e figuras finais serão gravadas.

```{r packages-and-paths}
rm(list = ls())
options(scipen = 999)
packages_needed <- c( "dplyr",
 "tidyr",
 "readr",
 "tibble",
 "ggplot2",
 "ggthemes",
 "knitr",
 "kableExtra",
  "stringr" )
packages_missing <- packages_needed[!(packages_needed %in% installed.packages()[, "Package"])]
if (length(packages_missing) > 0) {
  stop(
    paste0(
      "Os seguintes pacotes são necessários para este módulo, mas não estão instalados: ",
      paste(packages_missing, collapse = ", "),
      ". Instale-os antes de renderizar visualization_pt.Rmd."
    )
  )
}
library(dplyr)
library(tidyr)
library(readr)
library(tibble)
library(ggplot2)
library(ggthemes)
library(knitr)
library(kableExtra)
library(stringr)
project_root <- getwd()
if (!dir.exists(file.path(project_root, "output")) && dir.exists(file.path(project_root, "..", "output"))) {
  project_root <- normalizePath(file.path(project_root, ".."))
}
if (!dir.exists(file.path(project_root, "output"))) {
  stop("Não foi possível localizar a pasta 'output/'.\nExecute este script a partir da raiz do projeto ou de analysis/.")
}
results_dir <- file.path(project_root, "output", "results")
figures_dir <- file.path(project_root, "output", "figures")
tables_dir <- file.path(project_root, "output", "tables")
dir.create(figures_dir, recursive = TRUE, showWarnings = FALSE)
dir.create(tables_dir, recursive = TRUE, showWarnings = FALSE)
```

## 3. Catálogo de modelos usado no pipeline reduzido

A etapa de visualização usa o mesmo catálogo reduzido de 18 modelos adotado no fluxo de predição. Aqui esse catálogo é reorganizado para que os resumos se tornem mais fáceis de interpretar em termos analíticos. Em vez de mostrar apenas números de modelo, a tabela enfatiza a via representada, a família de kernel utilizada e se a informação climática está presente.

Essa organização é importante porque as comparações mostradas mais adiante no documento não são arbitrárias. Elas foram desenhadas para ajudar o leitor a entender de onde vêm os ganhos preditivos e se esses ganhos estão associados à informação climática, à escolha do kernel ou à integração entre fontes genômicas e fenômicas.

```{r model-catalog}
model_catalog <- tibble(
  ModelNumber = c(1, 10, 3, 13, 5, 16, 2, 11, 4, 14, 6, 17, 7, 12, 8, 15, 9, 18),
  Model = paste0("Eta", c(1, 10, 3, 13, 5, 16, 2, 11, 4, 14, 6, 17, 7, 12, 8, 15, 9, 18)),
  Pathway = c(
    rep("Genomic pathway", 6),
    rep("Phenomic pathway", 6),
    rep("Combined G + P pathway", 6)
  ),
  KernelFamily = c(
    "Linear", "Linear", "Gaussian", "Gaussian", "Arc-cosine", "Arc-cosine",
    "Linear", "Linear", "Gaussian", "Gaussian", "Arc-cosine", "Arc-cosine",
    "Linear", "Linear", "Gaussian", "Gaussian", "Arc-cosine", "Arc-cosine"
  ),
  WeatherStatus = c(
    "Without W", "With W", "Without W", "With W", "Without W", "With W",
    "Without W", "With W", "Without W", "With W", "Without W", "With W",
    "Without W", "With W", "Without W", "With W", "Without W", "With W"
  ),
  Group = c(
    "Genomic baseline", "Weather single-source", "Genomic baseline", "Weather single-source", "Genomic baseline", "Weather single-source",
    "Phenomic baseline", "Weather single-source", "Phenomic baseline", "Weather single-source", "Phenomic baseline", "Weather single-source",
    "Combined baseline", "Weather combined", "Combined baseline", "Weather combined", "Combined baseline", "Weather combined"
  ),
  Description = c(
    "Genomic linear + E", "Genomic linear + W", "Genomic Gaussian + E", "Genomic Gaussian + W", "Genomic arc-cosine + E", "Genomic arc-cosine + W",
    "Phenomic linear + E", "Phenomic linear + W", "Phenomic Gaussian + E", "Phenomic Gaussian + W", "Phenomic arc-cosine + E", "Phenomic arc-cosine + W",
    "Combined linear + E", "Combined linear + W", "Combined Gaussian + E", "Combined Gaussian + W", "Combined arc-cosine + E", "Combined arc-cosine + W"
  ),
  ShortDescription = c(
    "G + E", "G + W", "GGK + E", "GGK + W", "GAK + E", "GAK + W",
    "P + E", "P + W", "PGK + E", "PGK + W", "PAK + E", "PAK + W",
    "G+P + E", "G+P + W", "GGK+PGK + E", "GGK+PGK + W", "GAK+PAK + E", "GAK+PAK + W"
  ),
  FullEffects = c(
    "E + G + GE",
    "E + W + G + GE + GW",
    "E + GGK + GGKE",
    "E + W + GGK + GGKE + GGKW",
    "E + GAK + GAKE",
    "E + W + GAK + GAKE + GAKW",
    "E + P + PE",
    "E + W + P + PE + PW",
    "E + PGK + PGKE",
    "E + W + PGK + PGKE + PGKW",
    "E + PAK + PAKE",
    "E + W + PAK + PAKE + PAKW",
    "E + G + P + GE + PE",
    "E + W + G + P + GE + PE + GW + PW",
    "E + GGK + PGK + GGKE + PGKE",
    "E + W + GGK + PGK + GGKE + PGKE + GGKW + PGKW",
    "E + GAK + PAK + GAKE + PAKE",
    "E + W + GAK + PAK + GAKE + PAKE + GAKW + PAKW"
  ),
  InterpretiveDescription = c(
    "Linear genomic model with environment and G×E interaction.",
    "Linear genomic-weather model with environment, weather, G×E, and G×W interaction.",
    "Gaussian genomic model with environment and genomic-by-environment interaction.",
    "Gaussian genomic-weather model with environment, weather, genomic-by-environment, and genomic-by-weather interaction.",
    "Arc-cosine genomic model with environment and genomic-by-environment interaction.",
    "Arc-cosine genomic-weather model with environment, weather, genomic-by-environment, and genomic-by-weather interaction.",
    "Linear phenomic model with environment and P×E interaction.",
    "Linear phenomic-weather model with environment, weather, P×E, and P×W interaction.",
    "Gaussian phenomic model with environment and phenomic-by-environment interaction.",
    "Gaussian phenomic-weather model with environment, weather, phenomic-by-environment, and phenomic-by-weather interaction.",
    "Arc-cosine phenomic model with environment and phenomic-by-environment interaction.",
    "Arc-cosine phenomic-weather model with environment, weather, phenomic-by-environment, and phenomic-by-weather interaction.",
    "Linear combined genomic-phenomic model with environment and both G×E and P×E interaction terms.",
    "Linear combined genomic-phenomic-weather model with environment, weather, G×E, P×E, G×W, and P×W interaction terms.",
    "Gaussian combined genomic-phenomic model with environment and both genomic and phenomic interaction terms.",
    "Gaussian combined genomic-phenomic-weather model with environment, weather, and the full set of genomic and phenomic interaction terms.",
    "Arc-cosine combined genomic-phenomic model with environment and both genomic and phenomic interaction terms.",
    "Arc-cosine combined genomic-phenomic-weather model with environment, weather, and the full set of genomic and phenomic interaction terms."
  )
)

model_catalog
```

## 4. Pares de comparação usados para contrastes entre com W e sem W

Uma pergunta central neste projeto é se adicionar o kernel climático (`W`) melhora a capacidade preditiva. Para responder a essa pergunta de forma justa, a comparação deve sempre ser feita entre modelos estruturalmente semelhantes e que diferem apenas pela inclusão da informação climática.

Os pares de comparação definidos abaixo fornecem exatamente essa estrutura. Eles são usados mais adiante para construir tabelas que quantificam quanto o desempenho preditivo muda quando `W` é introduzido dentro da mesma via e da mesma família de kernel.

```{r comparison-pairs}
comparison_pairs <- tibble( Comparison = c( "Genômico linear", "Genômico Gaussiano", "Genômico arc-cosine", "Fenômico linear", "Fenômico Gaussiano", "Fenômico arc-cosine", "Combinado linear", "Combinado Gaussiano", "Combinado arc-cosine" ),
 WithoutW = c("Eta1", "Eta3", "Eta5", "Eta2", "Eta4", "Eta6", "Eta7", "Eta8", "Eta9"),
  WithW = c("Eta10", "Eta13", "Eta16", "Eta11", "Eta14", "Eta17", "Eta12", "Eta15", "Eta18") )
comparison_pairs
```

## 5. Localizar arquivos de predição

O primeiro passo operacional da etapa de visualização é localizar os arquivos brutos de predição produzidos pelo módulo anterior. No padrão atual do pipeline, esses arquivos são gravados recursivamente em `output/results/`, com uma hierarquia explícita por esquema de validação, traço, repetição e fold.

Nesta etapa, o script lê a pasta de resultados de forma recursiva, mantém apenas os CSVs de predição armazenados dentro dos ramos estruturados `CV1`, `CV2`, `CV0` e `CV00`, e ignora outros artefatos, como `bglr_runs`. Isso torna os resumos posteriores compatíveis com o novo contrato `Rep/Fold` e preserva a separação entre os problemas de validação baseados em genótipos e os problemas leave-one-environment-out.

```{r load-generated-visualization-outputs, include=FALSE}
required_tables <- c(
  "prediction_cv1_cv2_summary.csv",
  "prediction_cv0_cv00_summary.csv",
  "prediction_cv1_cv2_w_effect_pairs.csv",
  "prediction_cv0_cv00_w_effect_pairs.csv",
  "prediction_cv1_cv2_kernel_family_compare.csv",
  "prediction_cv0_cv00_kernel_family_compare.csv",
  "prediction_cv1_cv2_display_table.csv",
  "prediction_cv0_cv00_display_table.csv",
  "prediction_cv1_cv2_top3.csv",
  "prediction_cv0_cv00_top3.csv"
)

missing_tables <- required_tables[
  !file.exists(file.path(tables_dir, required_tables))
]

if (length(missing_tables) > 0) {
  stop(
    "O arquivo de visualização em português depende de tabelas já geradas em output/tables/.
",
    "Arquivos ausentes: ",
    paste(missing_tables, collapse = ", ")
  )
}

model_catalog <- model_catalog %>%
  dplyr::select(
    ModelNumber,
    Model,
    Pathway,
    KernelFamily,
    WeatherStatus,
    Group,
    Description,
    ShortDescription,
    FullEffects,
    InterpretiveDescription
  )

required_model_catalog_cols <- c(
  "ModelNumber",
  "Model",
  "Pathway",
  "KernelFamily",
  "WeatherStatus",
  "Group",
  "Description",
  "ShortDescription",
  "FullEffects",
  "InterpretiveDescription"
)

missing_model_catalog_cols <- setdiff(required_model_catalog_cols, names(model_catalog))
if (length(missing_model_catalog_cols) > 0) {
  stop(
    "O objeto model_catalog foi criado sem as colunas obrigatórias: ",
    paste(missing_model_catalog_cols, collapse = ", "),
    "."
  )
}

cv12_summary <- readr::read_csv(
  file.path(tables_dir, "prediction_cv1_cv2_summary.csv"),
  show_col_types = FALSE
)

if (!all(c("ModelNumber", "Model") %in% names(cv12_summary))) {
  stop(
    "prediction_cv1_cv2_summary.csv precisa conter ModelNumber e Model para reanexar FullEffects e InterpretiveDescription."
  )
}

cv12_summary <- cv12_summary %>%
  dplyr::select(
    -dplyr::any_of(
      c(
        "FullEffects",
        "InterpretiveDescription",
        "FullEffects.x",
        "FullEffects.y",
        "InterpretiveDescription.x",
        "InterpretiveDescription.y"
      )
    )
  ) %>%
  left_join(
    model_catalog %>% dplyr::select(ModelNumber, Model, FullEffects, InterpretiveDescription),
    by = c("ModelNumber", "Model")
  )

required_cv12_summary_cols <- c(
  "Trait",
  "CV",
  "Group",
  "MeanCorrelation",
  "SDCorrelation",
  "FullEffects"
)

missing_cv12_summary_cols <- setdiff(required_cv12_summary_cols, names(cv12_summary))
if (length(missing_cv12_summary_cols) > 0) {
  stop(
    "cv12_summary está sem colunas obrigatórias após a carga: ",
    paste(missing_cv12_summary_cols, collapse = ", "),
    "."
  )
}

cvloo_summary <- readr::read_csv(
  file.path(tables_dir, "prediction_cv0_cv00_summary.csv"),
  show_col_types = FALSE
)

if (!all(c("ModelNumber", "Model") %in% names(cvloo_summary))) {
  stop(
    "prediction_cv0_cv00_summary.csv precisa conter ModelNumber e Model para reanexar FullEffects e InterpretiveDescription."
  )
}

cvloo_summary <- cvloo_summary %>%
  dplyr::select(
    -dplyr::any_of(
      c(
        "FullEffects",
        "InterpretiveDescription",
        "FullEffects.x",
        "FullEffects.y",
        "InterpretiveDescription.x",
        "InterpretiveDescription.y"
      )
    )
  ) %>%
  left_join(
    model_catalog %>% dplyr::select(ModelNumber, Model, FullEffects, InterpretiveDescription),
    by = c("ModelNumber", "Model")
  )

required_cvloo_summary_cols <- c(
  "Trait",
  "CV",
  "Env_leave",
  "Group",
  "MeanCorrelation",
  "SDCorrelation",
  "FullEffects"
)

missing_cvloo_summary_cols <- setdiff(required_cvloo_summary_cols, names(cvloo_summary))
if (length(missing_cvloo_summary_cols) > 0) {
  stop(
    "cvloo_summary está sem colunas obrigatórias após a carga: ",
    paste(missing_cvloo_summary_cols, collapse = ", "),
    "."
  )
}

cv12_w_effect <- readr::read_csv(
  file.path(tables_dir, "prediction_cv1_cv2_w_effect_pairs.csv"),
  show_col_types = FALSE
)

required_cv12_w_effect_cols <- c(
  "Comparison",
  "Trait",
  "CV",
  "MeanWithoutW",
  "MeanWithW",
  "DeltaWithW"
)

missing_cv12_w_effect_cols <- setdiff(required_cv12_w_effect_cols, names(cv12_w_effect))
if (length(missing_cv12_w_effect_cols) > 0) {
  stop(
    "prediction_cv1_cv2_w_effect_pairs.csv está sem colunas obrigatórias: ",
    paste(missing_cv12_w_effect_cols, collapse = ", "),
    "."
  )
}

cvloo_w_effect <- readr::read_csv(
  file.path(tables_dir, "prediction_cv0_cv00_w_effect_pairs.csv"),
  show_col_types = FALSE
)

required_cvloo_w_effect_cols <- c(
  "Comparison",
  "Trait",
  "CV",
  "Env_leave",
  "MeanWithoutW",
  "MeanWithW",
  "DeltaWithW"
)

missing_cvloo_w_effect_cols <- setdiff(required_cvloo_w_effect_cols, names(cvloo_w_effect))
if (length(missing_cvloo_w_effect_cols) > 0) {
  stop(
    "prediction_cv0_cv00_w_effect_pairs.csv está sem colunas obrigatórias: ",
    paste(missing_cvloo_w_effect_cols, collapse = ", "),
    "."
  )
}

cv12_kernel_family_compare <- readr::read_csv(
  file.path(tables_dir, "prediction_cv1_cv2_kernel_family_compare.csv"),
  show_col_types = FALSE
)

required_cv12_kernel_cols <- c(
  "Trait",
  "CV",
  "Pathway",
  "WeatherStatus",
  "Linear",
  "Gaussian",
  "Arc-cosine",
  "Delta_Gaussian_vs_Linear",
  "Delta_ArcCos_vs_Linear",
  "Delta_ArcCos_vs_Gaussian"
)

missing_cv12_kernel_cols <- setdiff(required_cv12_kernel_cols, names(cv12_kernel_family_compare))
if (length(missing_cv12_kernel_cols) > 0) {
  stop(
    "prediction_cv1_cv2_kernel_family_compare.csv está sem colunas obrigatórias: ",
    paste(missing_cv12_kernel_cols, collapse = ", "),
    "."
  )
}

cvloo_kernel_family_compare <- readr::read_csv(
  file.path(tables_dir, "prediction_cv0_cv00_kernel_family_compare.csv"),
  show_col_types = FALSE
)

required_cvloo_kernel_cols <- c(
  "Trait",
  "CV",
  "Env_leave",
  "Pathway",
  "WeatherStatus",
  "Linear",
  "Gaussian",
  "Arc-cosine",
  "Delta_Gaussian_vs_Linear",
  "Delta_ArcCos_vs_Linear",
  "Delta_ArcCos_vs_Gaussian"
)

missing_cvloo_kernel_cols <- setdiff(required_cvloo_kernel_cols, names(cvloo_kernel_family_compare))
if (length(missing_cvloo_kernel_cols) > 0) {
  stop(
    "prediction_cv0_cv00_kernel_family_compare.csv está sem colunas obrigatórias: ",
    paste(missing_cvloo_kernel_cols, collapse = ", "),
    "."
  )
}

cv12_table_display <- readr::read_csv(
  file.path(tables_dir, "prediction_cv1_cv2_display_table.csv"),
  show_col_types = FALSE
)

required_cv12_display_cols <- c(
  "Trait",
  "CV",
  "Pathway",
  "KernelFamily",
  "WeatherStatus",
  "ShortDescription",
  "MeanCorrelation",
  "SDCorrelation",
  "NumberOfRepetitions",
  "MeanRuntimeSec"
)

missing_cv12_display_cols <- setdiff(required_cv12_display_cols, names(cv12_table_display))
if (length(missing_cv12_display_cols) > 0) {
  stop(
    "prediction_cv1_cv2_display_table.csv está sem colunas obrigatórias: ",
    paste(missing_cv12_display_cols, collapse = ", "),
    "."
  )
}

cvloo_table_display <- readr::read_csv(
  file.path(tables_dir, "prediction_cv0_cv00_display_table.csv"),
  show_col_types = FALSE
)

required_cvloo_display_cols <- c(
  "Trait",
  "CV",
  "Env_leave",
  "Pathway",
  "KernelFamily",
  "WeatherStatus",
  "ShortDescription",
  "MeanCorrelation",
  "SDCorrelation",
  "NumberOfRuns",
  "MeanRuntimeSec"
)

missing_cvloo_display_cols <- setdiff(required_cvloo_display_cols, names(cvloo_table_display))
if (length(missing_cvloo_display_cols) > 0) {
  stop(
    "prediction_cv0_cv00_display_table.csv está sem colunas obrigatórias: ",
    paste(missing_cvloo_display_cols, collapse = ", "),
    "."
  )
}

cv12_top3 <- readr::read_csv(
  file.path(tables_dir, "prediction_cv1_cv2_top3.csv"),
  show_col_types = FALSE
)

required_cv12_top3_cols <- c(
  "Trait",
  "CV",
  "ShortDescription",
  "MeanCorrelation",
  "SDCorrelation"
)

missing_cv12_top3_cols <- setdiff(required_cv12_top3_cols, names(cv12_top3))
if (length(missing_cv12_top3_cols) > 0) {
  stop(
    "prediction_cv1_cv2_top3.csv está sem colunas obrigatórias: ",
    paste(missing_cv12_top3_cols, collapse = ", "),
    "."
  )
}

cvloo_top3 <- readr::read_csv(
  file.path(tables_dir, "prediction_cv0_cv00_top3.csv"),
  show_col_types = FALSE
)

required_cvloo_top3_cols <- c(
  "Trait",
  "CV",
  "Env_leave",
  "ShortDescription",
  "MeanCorrelation",
  "SDCorrelation"
)

missing_cvloo_top3_cols <- setdiff(required_cvloo_top3_cols, names(cvloo_top3))
if (length(missing_cvloo_top3_cols) > 0) {
  stop(
    "prediction_cv0_cv00_top3.csv está sem colunas obrigatórias: ",
    paste(missing_cvloo_top3_cols, collapse = ", "),
    "."
  )
}

model_catalog <- model_catalog %>%
  dplyr::mutate(
    Pathway = dplyr::recode(
      Pathway,
      "Genomic pathway" = "Via genômica",
      "Phenomic pathway" = "Via fenômica",
      "Combined G + P pathway" = "Via combinada G + P"
    ),
    KernelFamily = dplyr::recode(
      KernelFamily,
      "Gaussian" = "Gaussiano"
    )
  )

cv12_summary <- cv12_summary %>%
  dplyr::mutate(
    Pathway = dplyr::recode(
      Pathway,
      "Genomic pathway" = "Via genômica",
      "Phenomic pathway" = "Via fenômica",
      "Combined G + P pathway" = "Via combinada G + P"
    ),
    KernelFamily = dplyr::recode(
      KernelFamily,
      "Gaussian" = "Gaussiano"
    ),
    WeatherStatus = dplyr::recode(
      WeatherStatus,
      "Without W" = "Sem W",
      "With W" = "Com W"
    ),
    Group = dplyr::case_when(
      Pathway == "Via genômica" ~ "Genômico",
      Pathway == "Via fenômica" ~ "Fenômico",
      Pathway == "Via combinada G + P" ~ "Combinado",
      TRUE ~ as.character(Group)
    ),
    Description = dplyr::recode(
      Description,
      "Genomic linear + E" = "Genômico linear + E",
      "Genomic linear + W" = "Genômico linear + W",
      "Genomic Gaussian + E" = "Genômico Gaussiano + E",
      "Genomic Gaussian + W" = "Genômico Gaussiano + W",
      "Genomic arc-cosine + E" = "Genômico arc-cosine + E",
      "Genomic arc-cosine + W" = "Genômico arc-cosine + W",
      "Phenomic linear + E" = "Fenômico linear + E",
      "Phenomic linear + W" = "Fenômico linear + W",
      "Phenomic Gaussian + E" = "Fenômico Gaussiano + E",
      "Phenomic Gaussian + W" = "Fenômico Gaussiano + W",
      "Phenomic arc-cosine + E" = "Fenômico arc-cosine + E",
      "Phenomic arc-cosine + W" = "Fenômico arc-cosine + W",
      "Combined linear + E" = "Combinado linear + E",
      "Combined linear + W" = "Combinado linear + W",
      "Combined Gaussian + E" = "Combinado Gaussiano + E",
      "Combined Gaussian + W" = "Combinado Gaussiano + W",
      "Combined arc-cosine + E" = "Combinado arc-cosine + E",
      "Combined arc-cosine + W" = "Combinado arc-cosine + W"
    )
  )

cvloo_summary <- cvloo_summary %>%
  dplyr::mutate(
    Pathway = dplyr::recode(
      Pathway,
      "Genomic pathway" = "Via genômica",
      "Phenomic pathway" = "Via fenômica",
      "Combined G + P pathway" = "Via combinada G + P"
    ),
    KernelFamily = dplyr::recode(
      KernelFamily,
      "Gaussian" = "Gaussiano"
    ),
    WeatherStatus = dplyr::recode(
      WeatherStatus,
      "Without W" = "Sem W",
      "With W" = "Com W"
    ),
    Group = dplyr::case_when(
      Pathway == "Via genômica" ~ "Genômico",
      Pathway == "Via fenômica" ~ "Fenômico",
      Pathway == "Via combinada G + P" ~ "Combinado",
      TRUE ~ as.character(Group)
    ),
    Description = dplyr::recode(
      Description,
      "Genomic linear + E" = "Genômico linear + E",
      "Genomic linear + W" = "Genômico linear + W",
      "Genomic Gaussian + E" = "Genômico Gaussiano + E",
      "Genomic Gaussian + W" = "Genômico Gaussiano + W",
      "Genomic arc-cosine + E" = "Genômico arc-cosine + E",
      "Genomic arc-cosine + W" = "Genômico arc-cosine + W",
      "Phenomic linear + E" = "Fenômico linear + E",
      "Phenomic linear + W" = "Fenômico linear + W",
      "Phenomic Gaussian + E" = "Fenômico Gaussiano + E",
      "Phenomic Gaussian + W" = "Fenômico Gaussiano + W",
      "Phenomic arc-cosine + E" = "Fenômico arc-cosine + E",
      "Phenomic arc-cosine + W" = "Fenômico arc-cosine + W",
      "Combined linear + E" = "Combinado linear + E",
      "Combined linear + W" = "Combinado linear + W",
      "Combined Gaussian + E" = "Combinado Gaussiano + E",
      "Combined Gaussian + W" = "Combinado Gaussiano + W",
      "Combined arc-cosine + E" = "Combinado arc-cosine + E",
      "Combined arc-cosine + W" = "Combinado arc-cosine + W"
    )
  )

cv12_w_effect <- cv12_w_effect %>%
  dplyr::mutate(
    Comparison = dplyr::recode(
      Comparison,
      "Genomic linear" = "Genômico linear",
      "Genomic Gaussian" = "Genômico Gaussiano",
      "Genomic arc-cosine" = "Genômico arc-cosine",
      "Phenomic linear" = "Fenômico linear",
      "Phenomic Gaussian" = "Fenômico Gaussiano",
      "Phenomic arc-cosine" = "Fenômico arc-cosine",
      "Combined linear" = "Combinado linear",
      "Combined Gaussian" = "Combinado Gaussiano",
      "Combined arc-cosine" = "Combinado arc-cosine"
    )
  )

cvloo_w_effect <- cvloo_w_effect %>%
  dplyr::mutate(
    Comparison = dplyr::recode(
      Comparison,
      "Genomic linear" = "Genômico linear",
      "Genomic Gaussian" = "Genômico Gaussiano",
      "Genomic arc-cosine" = "Genômico arc-cosine",
      "Phenomic linear" = "Fenômico linear",
      "Phenomic Gaussian" = "Fenômico Gaussiano",
      "Phenomic arc-cosine" = "Fenômico arc-cosine",
      "Combined linear" = "Combinado linear",
      "Combined Gaussian" = "Combinado Gaussiano",
      "Combined arc-cosine" = "Combinado arc-cosine"
    )
  )

cv12_kernel_family_compare <- cv12_kernel_family_compare %>%
  dplyr::mutate(
    Pathway = dplyr::recode(
      Pathway,
      "Genomic pathway" = "Via genômica",
      "Phenomic pathway" = "Via fenômica",
      "Combined G + P pathway" = "Via combinada G + P"
    ),
    WeatherStatus = dplyr::recode(
      WeatherStatus,
      "Without W" = "Sem W",
      "With W" = "Com W"
    )
  )

cvloo_kernel_family_compare <- cvloo_kernel_family_compare %>%
  dplyr::mutate(
    Pathway = dplyr::recode(
      Pathway,
      "Genomic pathway" = "Via genômica",
      "Phenomic pathway" = "Via fenômica",
      "Combined G + P pathway" = "Via combinada G + P"
    ),
    WeatherStatus = dplyr::recode(
      WeatherStatus,
      "Without W" = "Sem W",
      "With W" = "Com W"
    )
  )

cv12_table_display <- cv12_table_display %>%
  dplyr::mutate(
    Pathway = dplyr::recode(
      Pathway,
      "Genomic pathway" = "Via genômica",
      "Phenomic pathway" = "Via fenômica",
      "Combined G + P pathway" = "Via combinada G + P"
    ),
    KernelFamily = dplyr::recode(
      KernelFamily,
      "Gaussian" = "Gaussiano"
    ),
    WeatherStatus = dplyr::recode(
      WeatherStatus,
      "Without W" = "Sem W",
      "With W" = "Com W"
    )
  )

cvloo_table_display <- cvloo_table_display %>%
  dplyr::mutate(
    Pathway = dplyr::recode(
      Pathway,
      "Genomic pathway" = "Via genômica",
      "Phenomic pathway" = "Via fenômica",
      "Combined G + P pathway" = "Via combinada G + P"
    ),
    KernelFamily = dplyr::recode(
      KernelFamily,
      "Gaussian" = "Gaussiano"
    ),
    WeatherStatus = dplyr::recode(
      WeatherStatus,
      "Without W" = "Sem W",
      "With W" = "Com W"
    )
  )
```

```{r locate-files, eval=FALSE}
all_result_rel_paths <- list.files(results_dir, pattern = "\\.csv$", full.names = FALSE, recursive = TRUE)
all_result_rel_paths <- gsub("\\\\", "/", all_result_rel_paths)
structured_idx <- grepl("^CV1/|^CV2/|^CV0/|^CV00/", all_result_rel_paths)
all_result_rel_paths <- all_result_rel_paths[structured_idx]
all_result_files <- file.path(results_dir, all_result_rel_paths)
cv12_idx <- grepl("^CV1/|^CV2/", all_result_rel_paths)
cvloo_idx <- grepl("^CV0/|^CV00/", all_result_rel_paths)
cv12_files <- all_result_files[cv12_idx]
cv12_rel_paths <- all_result_rel_paths[cv12_idx]
cvloo_files <- all_result_files[cvloo_idx]
cvloo_rel_paths <- all_result_rel_paths[cvloo_idx]
cat("Número de arquivos CV1/CV2:", length(cv12_files), "
")
cat("Número de arquivos CV0/CV00:", length(cvloo_files), "
")
if (length(cv12_files) == 0 && length(cvloo_files) == 0) {
  stop("Nenhum arquivo CSV de predição foi encontrado em output/results/.
Execute analysis_prediction_run_outputs primeiro.")
}
```

## 6. Ler os arquivos CV1 e CV2 gerados pelo script final de predição

Os arquivos `CV1` e `CV2` contêm as saídas brutas necessárias para resumir o desempenho preditivo quando o desafio é definido no eixo dos genótipos. No fluxo atual, repetição e fold ficam codificados tanto na hierarquia de pastas quanto no nome do arquivo, então o script reconstrói esses metadados explicitamente antes de montar os resumos.

Esse desenho é útil porque mantém o sistema de arquivos organizado para inspeção rápida e, ao mesmo tempo, permite que a etapa de visualização reconstrua tabelas unificadas ao longo de repetições e folds.

```{r read-cv12, eval=FALSE}
cv12_list <- vector("list", length(cv12_files))
for (i in seq_along(cv12_files)) {
  current_file <- cv12_files[i]
  current_rel_path <- cv12_rel_paths[i]
  path_parts <- strsplit(current_rel_path, "/")[[1]]

  if (length(path_parts) != 5) {
    stop(
      "Estrutura de diretórios inesperada para arquivo CV1/CV2: ",
      current_rel_path,
      ".\nPadrão esperado: CV1/<trait>/repXX/foldXX/<file>.csv ou CV2/<trait>/repXX/foldXX/<file>.csv"
    )
  }

  current_cv <- path_parts[1]
  trait_from_path <- path_parts[2]
  rep_from_path <- as.numeric(gsub("^rep", "", path_parts[3]))
  fold_from_path <- as.numeric(gsub("^fold", "", path_parts[4]))

  file_name <- sub("\\.csv$", "", basename(current_file))
  file_parts <- strsplit(file_name, "_")[[1]]

  if (length(file_parts) != 5) {
    stop(
      "Nome de arquivo inesperado para CV1/CV2: ",
      file_name,
      ".\nPadrão esperado: CV1_<trait>_Eta<model>_repXX_foldXX.csv ou CV2_<trait>_Eta<model>_repXX_foldXX.csv"
    )
  }

  current_trait <- file_parts[2]
  current_model_label <- file_parts[3]
  current_model_number <- as.numeric(gsub("^Eta", "", current_model_label))
  current_rep <- as.numeric(gsub("^rep", "", file_parts[4]))
  current_fold <- as.numeric(gsub("^fold", "", file_parts[5]))

  if (!identical(current_cv, file_parts[1]) || !identical(trait_from_path, current_trait) || !identical(rep_from_path, current_rep) || !identical(fold_from_path, current_fold)) {
    stop("Inconsistência entre metadados do caminho e do nome do arquivo em: ", current_rel_path)
  }

  current_data <- readr::read_csv(current_file, show_col_types = FALSE)

  if (!("Env" %in% names(current_data)) || !("cor" %in% names(current_data))) {
    stop(
      "Estrutura de colunas inesperada no arquivo: ",
      file_name,
      ".\nO script final de predição deve exportar colunas incluindo Env e cor."
    )
  }

  current_data <- current_data %>%
    mutate(
      RelativePath = current_rel_path,
      Fold = current_fold,
      CV = current_cv,
      Trait = current_trait,
      ModelNumber = current_model_number,
      Model = current_model_label,
      Rep = current_rep
    )

  cv12_list[[i]] <- current_data
}

cv12_raw <- bind_rows(cv12_list) %>%
  left_join(model_catalog, by = c("ModelNumber", "Model"))

if (!("Runtime_sec" %in% names(cv12_raw))) cv12_raw$Runtime_sec <- NA_real_
readr::write_csv(cv12_raw, file.path(tables_dir, "prediction_cv1_cv2_raw.csv"))
```

## 7. Ler os arquivos CV0 e CV00 gerados pelo script final de predição

Os arquivos `CV0` e `CV00` representam os problemas de predição mais exigentes deste estudo porque envolvem um ambiente retirado do ajuste. No padrão atual do pipeline, o ambiente leave-one-environment-out é codificado tanto na hierarquia de pastas quanto no nome do arquivo, então o script reconstrói essa informação explicitamente antes de montar os resumos leave-one-environment-out.

Esta seção lê esses arquivos, verifica a consistência dos caminhos estruturados e prepara os metadados necessários para manter `Env_leave` explícito ao longo dos resumos.

```{r read-cvloo, eval=FALSE}
cvloo_list <- vector("list", length(cvloo_files))
for (i in seq_along(cvloo_files)) {
  current_file <- cvloo_files[i]
  current_rel_path <- cvloo_rel_paths[i]
  path_parts <- strsplit(current_rel_path, "/")[[1]]

  if (length(path_parts) != 6) {
    stop(
      "Estrutura de diretórios inesperada para arquivo CV0/CV00: ",
      current_rel_path,
      ".\nPadrão esperado: CV0/<Env_leave>/<trait>/repXX/foldXX/<file>.csv ou CV00/<Env_leave>/<trait>/repXX/foldXX/<file>.csv"
    )
  }

  current_cv <- path_parts[1]
  env_from_path <- path_parts[2]
  trait_from_path <- path_parts[3]
  rep_from_path <- as.numeric(gsub("^rep", "", path_parts[4]))
  fold_from_path <- as.numeric(gsub("^fold", "", path_parts[5]))

  file_name <- sub("\\.csv$", "", basename(current_file))
  file_parts <- strsplit(file_name, "_")[[1]]

  if (length(file_parts) < 6) {
    stop(
      "Nome de arquivo inesperado para CV0/CV00: ",
      file_name,
      ".\nPadrão esperado: CV0_<trait>_<Env_leave>_Eta<model>_repXX_foldXX.csv ou CV00_<trait>_<Env_leave>_Eta<model>_repXX_foldXX.csv"
    )
  }

  current_trait <- file_parts[2]
  current_model_label <- file_parts[length(file_parts) - 2]
  current_model_number <- as.numeric(gsub("^Eta", "", current_model_label))
  current_rep <- as.numeric(gsub("^rep", "", file_parts[length(file_parts) - 1]))
  current_fold <- as.numeric(gsub("^fold", "", file_parts[length(file_parts)]))
  current_env_leave <- paste(file_parts[3:(length(file_parts) - 3)], collapse = "_")

  if (!identical(current_cv, file_parts[1]) || !identical(env_from_path, current_env_leave) || !identical(trait_from_path, current_trait) || !identical(rep_from_path, current_rep) || !identical(fold_from_path, current_fold)) {
    stop("Inconsistência entre metadados do caminho e do nome do arquivo em: ", current_rel_path)
  }

  current_data <- readr::read_csv(current_file, show_col_types = FALSE)

  if (!("Env" %in% names(current_data)) || !("cor" %in% names(current_data))) {
    stop(
      "Estrutura de colunas inesperada no arquivo: ",
      file_name,
      ".\nO script final de predição deve exportar colunas incluindo Env e cor."
    )
  }

  current_data <- current_data %>%
    mutate(
      RelativePath = current_rel_path,
      Fold = current_fold,
      CV = current_cv,
      Trait = current_trait,
      Env_leave = current_env_leave,
      ModelNumber = current_model_number,
      Model = current_model_label,
      Rep = current_rep
    )

  cvloo_list[[i]] <- current_data
}
cvloo_raw <- bind_rows(cvloo_list) %>%
  left_join(model_catalog, by = c("ModelNumber", "Model"))
if (!("Runtime_sec" %in% names(cvloo_raw))) cvloo_raw$Runtime_sec <- NA_real_
readr::write_csv(cvloo_raw, file.path(tables_dir, "prediction_cv0_cv00_raw.csv"))
readr::write_csv(model_catalog, file.path(tables_dir, "prediction_model_catalog.csv"))
```

## 8. Resumir CV1 e CV2

Esta etapa constrói os resumos para `CV1` e `CV2` de forma sequencial: primeiro por ambiente e fold, depois por ambiente dentro da repetição, depois por repetição e finalmente por médias e desvios-padrão em nível de modelo ao longo das repetições.

```{r summarize-cv12, eval=FALSE}
cv12_env_fold <- cv12_raw %>%
  group_by( ModelNumber,
   Model,
   Group,
   Pathway,
   KernelFamily,
   WeatherStatus,
   Description,
   ShortDescription,
   Trait,
   CV,
   Rep,
   Fold,
    Env ) %>%
  summarise( EnvCorrelation = mean(cor, na.rm = TRUE),
   ValidationCount = sum(!is.na(cor)),
   MeanRuntimeSec = mean(Runtime_sec, na.rm = TRUE),
    .groups = "drop" ) %>%
  mutate( EnvCorrelation = ifelse(is.nan(EnvCorrelation), NA_real_, EnvCorrelation),
    MeanRuntimeSec = ifelse(is.nan(MeanRuntimeSec), NA_real_, MeanRuntimeSec) ) %>%
  filter(!is.na(EnvCorrelation), ValidationCount > 0)
cv12_env_rep <- cv12_env_fold %>%
  group_by( ModelNumber,
   Model,
   Group,
   Pathway,
   KernelFamily,
   WeatherStatus,
   Description,
   ShortDescription,
   Trait,
   CV,
   Rep,
    Env ) %>%
  summarise( EnvCorrelation = weighted.mean(EnvCorrelation, w = ValidationCount, na.rm = TRUE),
   ValidationCount = sum(ValidationCount, na.rm = TRUE),
   MeanRuntimeSec = mean(MeanRuntimeSec, na.rm = TRUE),
    .groups = "drop" )
cv12_rep_summary <- cv12_env_rep %>%
  group_by( ModelNumber,
   Model,
   Group,
   Pathway,
   KernelFamily,
   WeatherStatus,
   Description,
   ShortDescription,
   Trait,
   CV,
    Rep ) %>%
  summarise( WeightedCorrelation = weighted.mean(EnvCorrelation, w = ValidationCount, na.rm = TRUE),
   MeanRuntimeSec = mean(MeanRuntimeSec, na.rm = TRUE),
    .groups = "drop" )
cv12_summary <- cv12_rep_summary %>%
  group_by( ModelNumber,
   Model,
   Group,
   Pathway,
   KernelFamily,
   WeatherStatus,
   Description,
   ShortDescription,
   Trait,
    CV ) %>%
  summarise( MeanCorrelation = mean(WeightedCorrelation, na.rm = TRUE),
   SDCorrelation = sd(WeightedCorrelation, na.rm = TRUE),
   NumberOfRepetitions = n(),
   MeanRuntimeSec = mean(MeanRuntimeSec, na.rm = TRUE),
    .groups = "drop" ) %>%
  mutate( SDCorrelation = ifelse(is.na(SDCorrelation), 0, SDCorrelation) ) %>%
  left_join(
    model_catalog %>% select(ModelNumber, Model, FullEffects, InterpretiveDescription),
    by = c("ModelNumber", "Model")
  )
readr::write_csv(cv12_env_fold, file.path(tables_dir, "prediction_cv1_cv2_by_rep_fold_env.csv"))
readr::write_csv(cv12_env_rep, file.path(tables_dir, "prediction_cv1_cv2_by_rep_env.csv"))
readr::write_csv(cv12_rep_summary, file.path(tables_dir, "prediction_cv1_cv2_by_rep.csv"))
readr::write_csv(cv12_summary, file.path(tables_dir, "prediction_cv1_cv2_summary.csv"))
```

## 9. Resumir CV0 e CV00

Para cenários leave-one-environment-out, o script primeiro restringe os resumos às linhas em que `Env == Env_leave`. Isso mantém apenas o componente do ambiente deixado de fora que é conceitualmente relevante para `CV0` e `CV00`.

```{r summarize-cvloo, eval=FALSE}
cvloo_env_filtered <- cvloo_raw %>%
  filter(Env == Env_leave)
cvloo_env_fold <- cvloo_env_filtered %>%
  group_by( ModelNumber,
   Model,
   Group,
   Pathway,
   KernelFamily,
   WeatherStatus,
   Description,
   ShortDescription,
   Trait,
   CV,
   Env_leave,
   Rep,
   Fold,
    Env ) %>%
  summarise( LOEOCorrelation = mean(cor, na.rm = TRUE),
   ValidationCount = sum(!is.na(cor)),
   MeanRuntimeSec = mean(Runtime_sec, na.rm = TRUE),
    .groups = "drop" ) %>%
  mutate( LOEOCorrelation = ifelse(is.nan(LOEOCorrelation), NA_real_, LOEOCorrelation),
    MeanRuntimeSec = ifelse(is.nan(MeanRuntimeSec), NA_real_, MeanRuntimeSec) ) %>%
  filter(!is.na(LOEOCorrelation), ValidationCount > 0)
cvloo_rep_summary <- cvloo_env_fold %>%
  group_by( ModelNumber,
   Model,
   Group,
   Pathway,
   KernelFamily,
   WeatherStatus,
   Description,
   ShortDescription,
   Trait,
   CV,
   Env_leave,
    Rep ) %>%
  summarise( LOEOCorrelation = weighted.mean(LOEOCorrelation, w = ValidationCount, na.rm = TRUE),
   ValidationCount = sum(ValidationCount, na.rm = TRUE),
   MeanRuntimeSec = mean(MeanRuntimeSec, na.rm = TRUE),
    .groups = "drop" )
cvloo_summary <- cvloo_rep_summary %>%
  group_by( ModelNumber,
   Model,
   Group,
   Pathway,
   KernelFamily,
   WeatherStatus,
   Description,
   ShortDescription,
   Trait,
   CV,
    Env_leave ) %>%
  summarise( MeanCorrelation = mean(LOEOCorrelation, na.rm = TRUE),
   SDCorrelation = sd(LOEOCorrelation, na.rm = TRUE),
   NumberOfRuns = n(),
   MeanRuntimeSec = mean(MeanRuntimeSec, na.rm = TRUE),
    .groups = "drop" ) %>%
  mutate( SDCorrelation = ifelse(is.na(SDCorrelation), 0, SDCorrelation) ) %>%
  left_join(
    model_catalog %>% select(ModelNumber, Model, FullEffects, InterpretiveDescription),
    by = c("ModelNumber", "Model")
  )
readr::write_csv(cvloo_env_fold, file.path(tables_dir, "prediction_cv0_cv00_by_rep_fold_env.csv"))
readr::write_csv(cvloo_rep_summary, file.path(tables_dir, "prediction_cv0_cv00_by_run.csv"))
readr::write_csv(cvloo_summary, file.path(tables_dir, "prediction_cv0_cv00_summary.csv"))
```

## 10. Tabelas de comparação

Esta seção deriva tabelas analíticas secundárias, especialmente o contraste entre modelos com e sem `W` e a comparação entre famílias de kernel dentro de cada via.

```{r comparison-tables, eval=FALSE}
cv12_w_effect <- comparison_pairs %>%
  left_join( cv12_summary %>% select(Trait, CV, Model, MeanCorrelation, SDCorrelation),
    by = c("WithoutW" = "Model") ) %>%
  rename( MeanWithoutW = MeanCorrelation, SDWithoutW = SDCorrelation ) %>%
  left_join( cv12_summary %>% select(Trait, CV, Model, MeanCorrelation, SDCorrelation),
    by = c("WithW" = "Model", "Trait", "CV") ) %>%
  rename( MeanWithW = MeanCorrelation, SDWithW = SDCorrelation ) %>%
  mutate( DeltaWithW = MeanWithW - MeanWithoutW ) %>%
  arrange(Trait, CV, Comparison)
cvloo_w_effect <- comparison_pairs %>%
  left_join( cvloo_summary %>% select(Trait, CV, Env_leave, Model, MeanCorrelation, SDCorrelation),
    by = c("WithoutW" = "Model") ) %>%
  rename( MeanWithoutW = MeanCorrelation, SDWithoutW = SDCorrelation ) %>%
  left_join( cvloo_summary %>% select(Trait, CV, Env_leave, Model, MeanCorrelation, SDCorrelation),
    by = c("WithW" = "Model", "Trait", "CV", "Env_leave") ) %>%
  rename( MeanWithW = MeanCorrelation, SDWithW = SDCorrelation ) %>%
  mutate( DeltaWithW = MeanWithW - MeanWithoutW ) %>%
  arrange(Trait, CV, Env_leave, Comparison)
cv12_kernel_family_compare <- cv12_summary %>%
  select(Trait, CV, Pathway, WeatherStatus, KernelFamily, MeanCorrelation) %>%
  pivot_wider(names_from = KernelFamily, values_from = MeanCorrelation) %>%
  mutate( Delta_Gaussian_vs_Linear = Gaussian - Linear,
   Delta_ArcCos_vs_Linear = `Arc-cosine` - Linear,
    Delta_ArcCos_vs_Gaussian = `Arc-cosine` - Gaussian ) %>%
  arrange(Trait, CV, Pathway, WeatherStatus)
cvloo_kernel_family_compare <- cvloo_summary %>%
  select(Trait, CV, Env_leave, Pathway, WeatherStatus, KernelFamily, MeanCorrelation) %>%
  pivot_wider(names_from = KernelFamily, values_from = MeanCorrelation) %>%
  mutate( Delta_Gaussian_vs_Linear = Gaussian - Linear,
   Delta_ArcCos_vs_Linear = `Arc-cosine` - Linear,
    Delta_ArcCos_vs_Gaussian = `Arc-cosine` - Gaussian ) %>%
  arrange(Trait, CV, Env_leave, Pathway, WeatherStatus)
readr::write_csv(cv12_w_effect, file.path(tables_dir, "prediction_cv1_cv2_w_effect_pairs.csv"))
readr::write_csv(cvloo_w_effect, file.path(tables_dir, "prediction_cv0_cv00_w_effect_pairs.csv"))
readr::write_csv(cv12_kernel_family_compare,
  file.path(tables_dir, "prediction_cv1_cv2_kernel_family_compare.csv"))
readr::write_csv(cvloo_kernel_family_compare,
  file.path(tables_dir, "prediction_cv0_cv00_kernel_family_compare.csv"))
```

## 11. Tabelas compactas de display

Esses objetos são versões simplificadas dos resumos completos. Eles são úteis para tabelas do manuscrito, material suplementar e inspeção rápida dos modelos com melhor desempenho.

```{r display-tables, eval=FALSE}
cv12_table_display <- cv12_summary %>%
  arrange(Trait, CV, Pathway, KernelFamily, WeatherStatus) %>%
  mutate( MeanCorrelation = round(MeanCorrelation, 3),
   SDCorrelation = round(SDCorrelation, 3),
    MeanRuntimeSec = round(MeanRuntimeSec, 2) ) %>%
  select( Trait,
   CV,
   Pathway,
   KernelFamily,
   WeatherStatus,
   ShortDescription,
   MeanCorrelation,
   SDCorrelation,
   NumberOfRepetitions,
    MeanRuntimeSec )
cvloo_table_display <- cvloo_summary %>%
  arrange(Trait, CV, Env_leave, Pathway, KernelFamily, WeatherStatus) %>%
  mutate( MeanCorrelation = round(MeanCorrelation, 3),
   SDCorrelation = round(SDCorrelation, 3),
    MeanRuntimeSec = round(MeanRuntimeSec, 2) ) %>%
  select( Trait,
   CV,
   Env_leave,
   Pathway,
   KernelFamily,
   WeatherStatus,
   ShortDescription,
   MeanCorrelation,
   SDCorrelation,
   NumberOfRuns,
    MeanRuntimeSec )
cv12_top3 <- cv12_summary %>%
  group_by(Trait, CV) %>%
  slice_max(order_by = MeanCorrelation, n = 3, with_ties = FALSE) %>%
  ungroup() %>%
  mutate( MeanCorrelation = round(MeanCorrelation, 3), SDCorrelation = round(SDCorrelation, 3) ) %>%
  select(Trait, CV, ShortDescription, MeanCorrelation, SDCorrelation)
cvloo_top3 <- cvloo_summary %>%
  group_by(Trait, CV, Env_leave) %>%
  slice_max(order_by = MeanCorrelation, n = 3, with_ties = FALSE) %>%
  ungroup() %>%
  mutate( MeanCorrelation = round(MeanCorrelation, 3), SDCorrelation = round(SDCorrelation, 3) ) %>%
  select(Trait, CV, Env_leave, ShortDescription, MeanCorrelation, SDCorrelation)
readr::write_csv(cv12_table_display, file.path(tables_dir, "prediction_cv1_cv2_display_table.csv"))
readr::write_csv(cvloo_table_display, file.path(tables_dir, "prediction_cv0_cv00_display_table.csv"))
readr::write_csv(cv12_top3, file.path(tables_dir, "prediction_cv1_cv2_top3.csv"))
readr::write_csv(cvloo_top3, file.path(tables_dir, "prediction_cv0_cv00_top3.csv"))
```

## 12. Tabelas Top-3

As duas tabelas seguintes exibem os três modelos com melhor desempenho em cada esquema de validação.

```{r table-cv12-top3}
cv12_top3 %>%
  knitr::kable( caption = "Top 3 modelos para cada traço e esquema de validação em CV1 e CV2.",
    align = "llccc" ) %>%
  kableExtra::kable_styling( bootstrap_options = c("striped", "hover", "condensed", "responsive"),
   full_width = FALSE,
    position = "left" )
```

```{r table-cvloo-top3}
cvloo_top3 %>%
  knitr::kable( caption = "Top 3 modelos para cada traço, esquema de validação e ambiente deixado de fora em CV0 e CV00.",
    align = "lllccc" ) %>%
  kableExtra::kable_styling( bootstrap_options = c("striped", "hover", "condensed", "responsive"),
   full_width = FALSE,
    position = "left" )
```

## 13. Tabelas do efeito de W

Essas tabelas apresentam as comparações pareadas entre modelos sem e com informação climática.

```{r table-cv12-w-effect}
cv12_w_effect %>%
  mutate( MeanWithoutW = round(MeanWithoutW, 3),
   MeanWithW = round(MeanWithW, 3),
    DeltaWithW = round(DeltaWithW, 3) ) %>%
  knitr::kable( caption = "Comparação pareada entre modelos sem e com o kernel climático (W) em CV1 e CV2.",
    align = "lllccccc" ) %>%
  kableExtra::kable_styling( bootstrap_options = c("striped", "hover", "condensed", "responsive"),
   full_width = FALSE,
    position = "left" ) %>%
  kableExtra::scroll_box(width = "100%", height = "320px")
```

```{r table-cvloo-w-effect}
cvloo_w_effect %>%
  mutate( MeanWithoutW = round(MeanWithoutW, 3),
   MeanWithW = round(MeanWithW, 3),
    DeltaWithW = round(DeltaWithW, 3) ) %>%
  knitr::kable( caption = "Comparação pareada entre modelos sem e com o kernel climático (W) em CV0 e CV00.",
    align = "llllccccc" ) %>%
  kableExtra::kable_styling( bootstrap_options = c("striped", "hover", "condensed", "responsive"),
   full_width = FALSE,
    position = "left" ) %>%
  kableExtra::scroll_box(width = "100%", height = "320px")
```

## 14. Tabelas de comparação entre famílias de kernel

Aqui o script contrasta os kernels linear, Gaussiano e arc-cosine dentro de cada via analítica.

```{r table-cv12-kernel-family}
cv12_kernel_family_compare %>%
  mutate( Linear = round(Linear, 3),
   Gaussian = round(Gaussian, 3),
   `Arc-cosine` = round(`Arc-cosine`, 3),
   Delta_Gaussian_vs_Linear = round(Delta_Gaussian_vs_Linear, 3),
   Delta_ArcCos_vs_Linear = round(Delta_ArcCos_vs_Linear, 3),
    Delta_ArcCos_vs_Gaussian = round(Delta_ArcCos_vs_Gaussian, 3) ) %>%
  knitr::kable( caption = "Comparação entre famílias de kernel dentro de cada via analítica em CV1 e CV2.",
    align = "llllcccccc" ) %>%
  kableExtra::kable_styling( bootstrap_options = c("striped", "hover", "condensed", "responsive"),
   full_width = FALSE,
    position = "left" ) %>%
  kableExtra::scroll_box(width = "100%", height = "320px")
```

```{r table-cvloo-kernel-family}
cvloo_kernel_family_compare %>%
  mutate( Linear = round(Linear, 3),
   Gaussian = round(Gaussian, 3),
   `Arc-cosine` = round(`Arc-cosine`, 3),
   Delta_Gaussian_vs_Linear = round(Delta_Gaussian_vs_Linear, 3),
   Delta_ArcCos_vs_Linear = round(Delta_ArcCos_vs_Linear, 3),
    Delta_ArcCos_vs_Gaussian = round(Delta_ArcCos_vs_Gaussian, 3) ) %>%
  knitr::kable( caption = "Comparação entre famílias de kernel dentro de cada via analítica em CV0 e CV00.",
    align = "lllllcccccc" ) %>%
  kableExtra::kable_styling( bootstrap_options = c("striped", "hover", "condensed", "responsive"),
   full_width = FALSE,
    position = "left" ) %>%
  kableExtra::scroll_box(width = "100%", height = "320px")
```

## 15. Figuras

As figuras finais resumem a capacidade preditiva para o catálogo completo de modelos em `CV1/CV2` e `CV0/CV00`.

```{r figure-cv12}
if (!exists("cv12_summary")) {
  stop("O objeto cv12_summary não foi carregado antes do chunk figure-cv12.")
}
if (!all(c("Trait", "CV", "MeanCorrelation", "SDCorrelation", "FullEffects", "Group") %in% names(cv12_summary))) {
  stop("cv12_summary não contém as colunas exigidas pelo chunk figure-cv12.")
}

group_levels_pt <- c("Genômico", "Fenômico", "Combinado")
model_order_wrapped_pt <- stringr::str_wrap(model_catalog$FullEffects, width = 22)

cv12_plot_data <- cv12_summary %>%
  mutate(
    FullEffectsWrapped = stringr::str_wrap(FullEffects, width = 22),
    PlotOrder = match(FullEffects, model_catalog$FullEffects),
    Group = dplyr::case_when(
      Pathway == "Via genômica" ~ "Genômico",
      Pathway == "Via fenômica" ~ "Fenômico",
      Pathway == "Via combinada G + P" ~ "Combinado",
      TRUE ~ as.character(Group)
    ),
    Group = factor(Group, levels = group_levels_pt),
    CV = factor(CV, levels = c("CV1", "CV2"))
  )

cv12_traits <- unique(cv12_plot_data$Trait)

for (current_trait in cv12_traits) {
  trait_cv_data <- cv12_plot_data %>%
    filter(Trait == current_trait, CV %in% c("CV1", "CV2")) %>%
    arrange(CV, PlotOrder) %>%
    mutate(
      FullEffectsWrapped = factor(
        FullEffectsWrapped,
        levels = model_order_wrapped_pt
      )
    )

  if (nrow(trait_cv_data) == 0) next

  lower_limit_trait <- min(trait_cv_data$MeanCorrelation - trait_cv_data$SDCorrelation, na.rm = TRUE)
  upper_limit_trait <- max(trait_cv_data$MeanCorrelation + trait_cv_data$SDCorrelation, na.rm = TRUE)
  plot_lower_limit_trait <- min(0, lower_limit_trait - 0.03)
  plot_upper_limit_trait <- upper_limit_trait + 0.03

  p_trait_cv12 <- ggplot(
    trait_cv_data,
    aes(x = FullEffectsWrapped, y = MeanCorrelation, fill = Group)
  ) +
    geom_col(width = 0.75, color = "grey30", na.rm = TRUE) +
    geom_errorbar(
      aes(
        ymin = MeanCorrelation - SDCorrelation,
        ymax = MeanCorrelation + SDCorrelation
      ),
      width = 0.20,
      linewidth = 0.35,
      na.rm = TRUE
    ) +
    geom_hline(yintercept = 0, linetype = "dashed", color = "grey40") +
    facet_wrap(~ CV, ncol = 1) +
    scale_x_discrete(name = "Efeitos completos do modelo") +
    scale_y_continuous(
      name = "Correlação preditiva",
      expand = expansion(mult = c(0, 0.02))
    ) +
    coord_cartesian(ylim = c(plot_lower_limit_trait, plot_upper_limit_trait)) +
    ggthemes::scale_fill_gdocs(name = "Grupo de comparação") +
    theme_bw() +
    theme(
      plot.title = element_text(face = "bold", size = 12, hjust = 0.5),
      strip.text = element_text(face = "bold", size = 10),
      axis.text.x = element_text(size = 7, angle = 60, hjust = 1, vjust = 1),
      axis.text.y = element_text(size = 8),
      axis.title = element_text(size = 10),
      legend.position = "top",
      legend.title = element_text(size = 9),
      legend.text = element_text(size = 8)
    ) +
    labs(
      title = paste("Habilidade preditiva para", current_trait, "em CV1 e CV2")
    )

  print(p_trait_cv12)
}
```

```{r figure-cvloo}
if (!exists("cvloo_summary")) {
  stop("O objeto cvloo_summary não foi carregado antes do chunk figure-cvloo.")
}
if (!all(c("Trait", "CV", "Env_leave", "MeanCorrelation", "SDCorrelation", "FullEffects", "Group") %in% names(cvloo_summary))) {
  stop("cvloo_summary não contém as colunas exigidas pelo chunk figure-cvloo.")
}

group_levels_pt <- c("Genômico", "Fenômico", "Combinado")
model_order_wrapped_pt <- stringr::str_wrap(model_catalog$FullEffects, width = 22)

cvloo_plot_data <- cvloo_summary %>%
  mutate(
    FullEffectsWrapped = stringr::str_wrap(FullEffects, width = 22),
    Env_leave = factor(Env_leave, levels = c("CS11_WS", "CS11_WW", "CS12_WS", "CS12_WW")),
    PlotOrder = match(FullEffects, model_catalog$FullEffects),
    Group = dplyr::case_when(
      Pathway == "Via genômica" ~ "Genômico",
      Pathway == "Via fenômica" ~ "Fenômico",
      Pathway == "Via combinada G + P" ~ "Combinado",
      TRUE ~ as.character(Group)
    ),
    Group = factor(Group, levels = group_levels_pt)
  )

cvloo_traits <- unique(cvloo_plot_data$Trait)
cvloo_schemes <- unique(cvloo_plot_data$CV)

for (current_trait in cvloo_traits) {
  for (current_cv in cvloo_schemes) {
    trait_cv_data <- cvloo_plot_data %>%
      filter(Trait == current_trait, CV == current_cv)

    if (nrow(trait_cv_data) == 0) next

    trait_cv_data <- trait_cv_data %>%
      arrange(Env_leave, PlotOrder) %>%
      mutate(
        FullEffectsWrapped = factor(
          FullEffectsWrapped,
          levels = model_order_wrapped_pt
        )
      )

    lower_limit_trait_cv <- min(trait_cv_data$MeanCorrelation - trait_cv_data$SDCorrelation, na.rm = TRUE)
    upper_limit_trait_cv <- max(trait_cv_data$MeanCorrelation + trait_cv_data$SDCorrelation, na.rm = TRUE)
    plot_lower_limit_trait_cv <- min(0, lower_limit_trait_cv - 0.03)
    plot_upper_limit_trait_cv <- upper_limit_trait_cv + 0.03

    p_trait_cvloo <- ggplot(
      trait_cv_data,
      aes(x = FullEffectsWrapped, y = MeanCorrelation, fill = Group)
    ) +
      geom_col(width = 0.75, color = "grey30", na.rm = TRUE) +
      geom_errorbar(
        aes(
          ymin = MeanCorrelation - SDCorrelation,
          ymax = MeanCorrelation + SDCorrelation
        ),
        width = 0.20,
        linewidth = 0.35,
        na.rm = TRUE
      ) +
      facet_wrap(~ Env_leave, ncol = 2) +
      geom_hline(yintercept = 0, linetype = "dashed", color = "grey40") +
      scale_x_discrete(name = "Efeitos completos do modelo") +
      scale_y_continuous(
        name = "Correlação preditiva",
        expand = expansion(mult = c(0, 0.02))
      ) +
      coord_cartesian(ylim = c(plot_lower_limit_trait_cv, plot_upper_limit_trait_cv)) +
      ggthemes::scale_fill_gdocs(name = "Grupo de comparação") +
      theme_bw() +
      theme(
        plot.title = element_text(face = "bold", size = 12, hjust = 0.5),
        strip.text = element_text(face = "bold", size = 9),
        axis.text.x = element_text(size = 6.5, angle = 60, hjust = 1, vjust = 1),
        axis.text.y = element_text(size = 8),
        axis.title = element_text(size = 10),
        legend.position = "top",
        legend.title = element_text(size = 9),
        legend.text = element_text(size = 8)
      ) +
      labs(
        title = paste("Habilidade preditiva em", current_cv, "para", current_trait)
      )

    print(p_trait_cvloo)
  }
}
```

## 16. Nota final

Esta versão didática está alinhada ao fluxo atual de predição baseado em `analysis_prediction_run_outputs.Rmd`. Ela espera arquivos nos quais:

- a repetição e o fold estão codificados tanto na hierarquia de pastas quanto no nome do arquivo;
- `CV0` e `CV00` carregam o rótulo do ambiente deixado de fora tanto na hierarquia de pastas quanto no nome do arquivo;
- os CSVs de predição são lidos recursivamente a partir de `output/results/`;
- `CV0` e `CV00` ainda exigem o filtro `Env == Env_leave` para os resumos do ambiente deixado de fora.

Depois de executar este arquivo, a próxima etapa no repositório é rodar o script orientado ao manuscrito que consome as tabelas-resumo gravadas em `output/tables/`.

## Navegação entre etapas

**Etapa anterior:** [Predição — Parte II](analysis_prediction_run_outputs_pt.html)  
**Próxima referência no site:** [Home](index.html)

Fora do menu do site, a próxima etapa analítica é gerar os resumos orientados ao manuscrito e as tabelas de revisão a partir das saídas criadas aqui.
