---
title: "Visualização dos Resultados dos 18 Modelos Preditivos"
author: "Weverton Gomes da Costa"
date: "`r Sys.Date()`"
output:
  html_document:
    toc: true
    toc_float: true
    code_folding: hide
---

```{r setup, include=FALSE}
knitr::opts_chunk$set(echo = TRUE, warning = FALSE, message = FALSE, fig.width=10, fig.height=8)
```

## 1. Carregar Pacotes

```{r pacotes}
library(tidyverse)
library(gridExtra)
```

## 2. Definir a Tabela de Descrição dos 18 Modelos

Criamos um data frame com a identificação de cada modelo (M1 a M18), seu tipo e uma descrição legível.

```{r model_info}
model_info <- tibble(
  ModelID = 1:18,
  Model = paste0("Eta", ModelID),
  Type = c(
    rep("Base", 6),                # M1 a M6
    rep("Interação E", 3),          # M7 a M9
    rep("Clima + Interações", 9)    # M10 a M18
  ),
  Description = c(
    "E + G + GE",
    "E + P + PE",
    "E + GGK + GGKE",
    "E + PGK + PGKE",
    "E + GAK + GAKE",
    "E + PAK + PAKE",
    "E + G + P + GE + PE",
    "E + GGK + PGK + GGKE + PGKE",
    "E + GAK + PAK + GAKE + PAKE",
    "E + W + G + GE + GW",
    "E + W + P + PE + PW",
    "E + W + G + P + GE + PE + GW + PW",
    "E + W + GGK + GGKE + GGKW",
    "E + W + PGK + PGKE + PGKW",
    "E + W + GGK + PGK + GGKE + PGKE + GGKW + PGKW",
    "E + W + GAK + GAKE + GAKW",
    "E + W + PAK + PAKE + PAKW",
    "E + W + GAK + PAK + GAKE + PAKE + GAKW + PAKW"
  )
)

# Visualizar
model_info
```

## 3. Consolidar Resultados dos Esquemas CV1 e CV2

Os arquivos de CV1 e CV2 estão em `output/results/` com nomes como `CV1_GY_Eta1_rep1.csv`. Vamos listá-los, lê-los e extrair as informações.

```{r consolidate_cv1_cv2}
path_results <- "output/results"

# Listar arquivos CV1 e CV2
arquivos_cv <- list.files(path_results, pattern = "CV1_|CV2_", full.names = TRUE)

# Função para ler e extrair metadados do nome do arquivo
ler_arquivo_cv <- function(arq) {
  nome <- basename(arq)
  # Exemplo: "CV1_GY_Eta1_rep1.csv"
  partes <- str_split(nome, "_")[[1]]
  cv   <- partes[1]
  trait <- partes[2]
  model_raw <- partes[3]
  rep_raw <- partes[4]
  rep <- as.numeric(str_extract(rep_raw, "\\d+"))
  model <- str_replace(model_raw, "Eta", "Eta")
  
  df <- read_csv(arq, show_col_types = FALSE) %>%
    mutate(
      CV = cv,
      Trait = trait,
      Model = model,
      Rep = rep,
      .before = 1
    )
  return(df)
}

# Aplicar a leitura a todos os arquivos e combinar
df_cv1_cv2 <- map_dfr(arquivos_cv, ler_arquivo_cv)

# Verificar
glimpse(df_cv1_cv2)
```

## 4. Consolidar Resultados dos Esquemas CV0 e CV00

Os arquivos de CV0 e CV00 incluem o ambiente no nome, ex: `CV0_GY_CS11_WS_Eta1_rep1.csv`.

```{r consolidate_cv0_cv00}
arquivos_cv0 <- list.files(path_results, pattern = "CV0_", full.names = TRUE)
arquivos_cv00 <- list.files(path_results, pattern = "CV00_", full.names = TRUE)
arquivos_loo <- c(arquivos_cv0, arquivos_cv00)

ler_arquivo_loo <- function(arq) {
  nome <- basename(arq)
  # Ex: "CV0_GY_CS11_WS_Eta1_rep1.csv"
  partes <- str_split(nome, "_")[[1]]
  cv   <- partes[1]
  trait <- partes[2]
  env1 <- partes[3]
  env2 <- partes[4]
  env <- paste(env1, env2, sep = "_")
  model_raw <- partes[5]
  rep_raw <- partes[6]
  rep <- as.numeric(str_extract(rep_raw, "\\d+"))
  model <- str_replace(model_raw, "Eta", "Eta")
  
  df <- read_csv(arq, show_col_types = FALSE) %>%
    mutate(
      CV = cv,
      Trait = trait,
      Env_leave = env,
      Model = model,
      Rep = rep,
      .before = 1
    )
  return(df)
}

df_cv0_cv00 <- map_dfr(arquivos_loo, ler_arquivo_loo)

glimpse(df_cv0_cv00)
```

## 5. Calcular Médias e Desvios Padrão por Modelo e Cenário

### 5.1 Para CV1 e CV2

```{r summary_cv1_cv2}
df_cv1_cv2_sum <- df_cv1_cv2 %>%
  group_by(Model, CV, Trait, Env) %>%
  summarise(
    M = mean(cor, na.rm = TRUE),
    SD = sd(cor, na.rm = TRUE),
    .groups = "drop"
  ) %>%
  left_join(model_info, by = "Model")

head(df_cv1_cv2_sum)
```

### 5.2 Para CV0 e CV00

```{r summary_cv0_cv00}
df_cv0_cv00_sum <- df_cv0_cv00 %>%
  group_by(Model, CV, Trait, Env_leave, Env) %>%
  summarise(
    M = mean(cor, na.rm = TRUE),
    SD = sd(cor, na.rm = TRUE),
    .groups = "drop"
  ) %>%
  left_join(model_info, by = "Model")

head(df_cv0_cv00_sum)
```

## 6. Gráficos de Barras

### 6.1 Gráfico para CV1 e CV2 (agrupado por trait)

```{r plot_cv1_cv2}
p_cv1_cv2 <- df_cv1_cv2_sum %>%
  mutate(Description = fct_reorder(Description, ModelID)) %>%
  ggplot(aes(x = Description, y = M, fill = Type)) +
  geom_col(position = position_dodge(), width = 0.8, show.legend = TRUE) +
  geom_errorbar(aes(ymin = M, ymax = M + SD), width = 0.2, position = position_dodge(0.9)) +
  facet_grid(Trait ~ CV) +
  theme_bw() +
  theme(
    axis.text.x = element_text(angle = 90, hjust = 1, vjust = 0.5, size = 8),
    strip.text = element_text(size = 10, face = "bold"),
    legend.position = "top"
  ) +
  labs(
    x = "Modelo",
    y = "Correlação preditiva (média ± dp)",
    fill = "Tipo de modelo",
    title = "Desempenho preditivo nos esquemas CV1 e CV2"
  ) +
  scale_y_continuous(limits = c(0, 1), breaks = seq(0, 1, 0.2))

print(p_cv1_cv2)
ggsave("output/figuras/cv1_cv2_performance.tiff", p_cv1_cv2, width = 12, height = 8, dpi = 300)
```

### 6.2 Gráfico para CV0 e CV00 (facetado por ambiente deixado de fora)

Como são muitos painéis, podemos fazer um gráfico para cada trait, ou facetar por ambiente.

```{r plot_cv0_cv00}
# Para CV0
p_cv0 <- df_cv0_cv00_sum %>%
  filter(CV == "CV0") %>%
  mutate(Description = fct_reorder(Description, ModelID)) %>%
  ggplot(aes(x = Description, y = M, fill = Type)) +
  geom_col(position = position_dodge(), width = 0.8, show.legend = TRUE) +
  geom_errorbar(aes(ymin = M, ymax = M + SD), width = 0.2, position = position_dodge(0.9)) +
  facet_grid(Env_leave ~ Trait) +
  theme_bw() +
  theme(
    axis.text.x = element_text(angle = 90, hjust = 1, vjust = 0.5, size = 7),
    strip.text = element_text(size = 8),
    legend.position = "top"
  ) +
  labs(
    x = "Modelo",
    y = "Correlação preditiva (média ± dp)",
    fill = "Tipo de modelo",
    title = "CV0 - Ambiente completamente não observado"
  ) +
  scale_y_continuous(limits = c(0, 1), breaks = seq(0, 1, 0.2))

print(p_cv0)
ggsave("output/figuras/cv0_performance.tiff", p_cv0, width = 14, height = 10, dpi = 300)

# Para CV00
p_cv00 <- df_cv0_cv00_sum %>%
  filter(CV == "CV00") %>%
  mutate(Description = fct_reorder(Description, ModelID)) %>%
  ggplot(aes(x = Description, y = M, fill = Type)) +
  geom_col(position = position_dodge(), width = 0.8, show.legend = TRUE) +
  geom_errorbar(aes(ymin = M, ymax = M + SD), width = 0.2, position = position_dodge(0.9)) +
  facet_grid(Env_leave ~ Trait) +
  theme_bw() +
  theme(
    axis.text.x = element_text(angle = 90, hjust = 1, vjust = 0.5, size = 7),
    strip.text = element_text(size = 8),
    legend.position = "top"
  ) +
  labs(
    x = "Modelo",
    y = "Correlação preditiva (média ± dp)",
    fill = "Tipo de modelo",
    title = "CV00 - Genótipos não observados no ambiente deixado de fora"
  ) +
  scale_y_continuous(limits = c(0, 1), breaks = seq(0, 1, 0.2))

print(p_cv00)
ggsave("output/figuras/cv00_performance.tiff", p_cv00, width = 14, height = 10, dpi = 300)
```

### 6.3 (Opcional) Gráfico combinado CV0 + CV00 para cada trait

Podemos unir os dois esquemas em um só gráfico com facetas.

```{r plot_cv0_cv00_combined}
p_loo <- df_cv0_cv00_sum %>%
  mutate(Description = fct_reorder(Description, ModelID)) %>%
  ggplot(aes(x = Description, y = M, fill = Type)) +
  geom_col(position = position_dodge(), width = 0.8, show.legend = TRUE) +
  geom_errorbar(aes(ymin = M, ymax = M + SD), width = 0.2, position = position_dodge(0.9)) +
  facet_grid(Env_leave ~ Trait + CV) +
  theme_bw() +
  theme(
    axis.text.x = element_text(angle = 90, hjust = 1, vjust = 0.5, size = 6),
    strip.text = element_text(size = 7),
    legend.position = "top"
  ) +
  labs(
    x = "Modelo",
    y = "Correlação preditiva (média ± dp)",
    fill = "Tipo de modelo",
    title = "Desempenho nos esquemas leave-one-environment-out"
  ) +
  scale_y_continuous(limits = c(0, 1), breaks = seq(0, 1, 0.2))

print(p_loo)
ggsave("output/figuras/loo_combined.tiff", p_loo, width = 16, height = 12, dpi = 300)
```

## 7. Tabelas Resumo (opcional)

Podemos exportar as tabelas de médias para CSV.

```{r export_tables}
write_csv(df_cv1_cv2_sum, "output/tabelas/cv1_cv2_summary.csv")
write_csv(df_cv0_cv00_sum, "output/tabelas/cv0_cv00_summary.csv")
```

## 8. Considerações Finais

Os gráficos e tabelas gerados permitem comparar o desempenho dos 18 modelos nos diferentes cenários de validação cruzada. A ordenação dos modelos pela descrição facilita a identificação das combinações de kernels mais promissoras.
```

**Instruções para uso:**

1. Certifique-se de que a pasta `output/results/` contenha todos os arquivos CSV gerados pelo script de predição.
2. Execute o script em um ambiente R com os pacotes `tidyverse` e `gridExtra` instalados.
3. Os gráficos serão salvos em `output/figuras/` (crie a pasta se necessário) e as tabelas resumo em `output/tabelas/`.
4. Ajuste os limites do eixo Y (`scale_y_continuous`) se desejar visualizar valores negativos (caso ocorram correlações negativas). No script atual, o limite inferior é 0, mas pode ser alterado para, por exemplo, `limits = c(-0.2, 1)`.

Este script fornece uma visualização clara e direta dos resultados, focada nos 18 modelos definidos anteriormente.