---
title: "Resumos e figuras de predição - Tutorial didático"
output:
  workflowr::wflow_html:
    toc: true
    toc_float: true
---

**Language / Idioma:** [English](visualization.html) | [Português](visualization_pt.html)

Este arquivo é a **versão didática** do script final de visualização. Sua função é ler as saídas de predição geradas por `analysis_prediction.Rmd`, reorganizá-las em tabelas-resumo tidy e depois construir as figuras e os displays compactos usados no fluxo downstream do manuscrito.

O fluxo atual de predição salva **resultados agregados por repetição** em `output/results/`:

- `CV1___rep.csv`
- `CV2___rep.csv`
- `CV0_____rep.csv`
- `CV00_____rep.csv`

Cada CSV já contém as correlações em nível de ambiente acumuladas ao longo dos folds dentro da repetição. Portanto, este script **não** espera nomes de arquivo com `fold` no nome, e **não** espera colunas brutas em nível de observação, como `ObsID`, `observed` e `predicted`.

Em linha com a interpretação analítica atual do repositório, o **kernel climático (`W`)** deve ser entendido como uma fonte de similaridade derivada do clima que complementa, mas não substitui, o efeito categórico de ambiente (`E`). O componente fenômico (`P`) também deve ser interpretado com cautela, porque a similaridade baseada em NIRS pode capturar forte resposta fisiológica ao ambiente além de estrutura preditiva potencialmente útil.

### O que este script faz

O fluxo é dividido em quatro tarefas práticas:

1. localizar e ler os arquivos CSV de predição;
2. interpretar os nomes dos arquivos e recuperar trait, modelo, repetição e a informação do leave-one-environment-out;
3. resumir os resultados para `CV1`, `CV2`, `CV0` e `CV00`;
4. exportar tabelas limpas e figuras para a próxima etapa do manuscrito.

Para facilitar a interpretação, os modelos são ordenados para ajudar a responder três perguntas práticas:

1. trocar kernels lineares por Gaussianos ou arc-cosine melhora a capacidade preditiva?
2. adicionar o kernel climático (`W`) melhora a capacidade preditiva?
3. combinar informação genômica e fenômica melhora a capacidade preditiva?

Esta versão didática mantém a mesma lógica do arquivo operacional final, mas apresenta o código de forma mais guiada para estudo e manutenção.

## 1. Configuração

Começamos definindo as opções padrão dos chunks para o relatório renderizado. O objetivo é tornar código, tabelas e figuras legíveis quando o tutorial é renderizado em HTML.

```{r setup}
knitr::opts_chunk$set( echo = TRUE, warning = FALSE, message = FALSE, fig.width = 13, fig.height = 8, out.width = "100%" )
```

## 2. Carregar pacotes e localizar as pastas do projeto

Esta seção carrega os pacotes usados para manipulação de dados, construção de figuras e formatação de tabelas. Ela também verifica se o script está sendo executado a partir da raiz do projeto ou da pasta `analysis/` e padroniza os caminhos de saída.

```{r packages-and-paths}
rm(list = ls()) options(scipen = 999) packages_needed <- c( "dplyr", "tidyr", "readr", "tibble", "ggplot2", "ggthemes", "knitr", "kableExtra", "stringr" ) packages_missing <- packages_needed[!(packages_needed %in% installed.packages()[, "Package"])] if (length(packages_missing) > 0) { install.packages(packages_missing) } library(dplyr) library(tidyr) library(readr) library(tibble) library(ggplot2) library(ggthemes) library(knitr) library(kableExtra) library(stringr) project_root <- getwd() if (!dir.exists(file.path(project_root, "output")) && dir.exists(file.path(project_root, "..", "output"))) { project_root <- normalizePath(file.path(project_root, "..")) } if (!dir.exists(file.path(project_root, "output"))) { stop("Não foi possível localizar a pasta 'output/'.\nExecute este script a partir da raiz do projeto ou de analysis/.") } results_dir <- file.path(project_root, "output", "results") figures_dir <- file.path(project_root, "output", "figures") tables_dir <- file.path(project_root, "output", "tables") dir.create(figures_dir, recursive = TRUE, showWarnings = FALSE) dir.create(tables_dir, recursive = TRUE, showWarnings = FALSE)
```

## 3. Catálogo de modelos usado no pipeline reduzido

A etapa de visualização usa o mesmo catálogo reduzido de 18 modelos adotado no script final de predição. Aqui o catálogo é reorganizado para enfatizar via analítica, família de kernel e presença ou ausência da informação climática.

```{r model-catalog}
model_catalog <- tibble( ModelNumber = c(1, 10, 3, 13, 5, 16, 2, 11, 4, 14, 6, 17, 7, 12, 8, 15, 9, 18), Model = sprintf("M%02d", c(1, 10, 3, 13, 5, 16, 2, 11, 4, 14, 6, 17, 7, 12, 8, 15, 9, 18)), Pathway = c( rep("Via genômica", 6), rep("Via fenômica", 6), rep("Via combinada G + P", 6) ), KernelFamily = c( "Linear", "Linear", "Gaussiano", "Gaussiano", "Arc-cosine", "Arc-cosine", "Linear", "Linear", "Gaussiano", "Gaussiano", "Arc-cosine", "Arc-cosine", "Linear", "Linear", "Gaussiano", "Gaussiano", "Arc-cosine", "Arc-cosine" ), WeatherStatus = c( "Sem W", "Com W", "Sem W", "Com W", "Sem W", "Com W", "Sem W", "Com W", "Sem W", "Com W", "Sem W", "Com W", "Sem W", "Com W", "Sem W", "Com W", "Sem W", "Com W" ), Group = c( "Base genômica", "Clima fonte única", "Base genômica", "Clima fonte única", "Base genômica", "Clima fonte única", "Base fenômica", "Clima fonte única", "Base fenômica", "Clima fonte única", "Base fenômica", "Clima fonte única", "Base combinada", "Clima combinado", "Base combinada", "Clima combinado", "Base combinada", "Clima combinado" ), Description = c( "Genômico linear + E", "Genômico linear + W", "Genômico Gaussiano + E", "Genômico Gaussiano + W", "Genômico arc-cosine + E", "Genômico arc-cosine + W", "Fenômico linear + E", "Fenômico linear + W", "Fenômico Gaussiano + E", "Fenômico Gaussiano + W", "Fenômico arc-cosine + E", "Fenômico arc-cosine + W", "Combinado linear + E", "Combinado linear + W", "Combinado Gaussiano + E", "Combinado Gaussiano + W", "Combinado arc-cosine + E", "Combinado arc-cosine + W" ), ShortDescription = c( "G + E", "G + W", "GGK + E", "GGK + W", "GAK + E", "GAK + W", "P + E", "P + W", "PGK + E", "PGK + W", "PAK + E", "PAK + W", "G+P + E", "G+P + W", "GGK+PGK + E", "GGK+PGK + W", "GAK+PAK + E", "GAK+PAK + W" ) ) model_catalog
```

## 4. Tabela de pares para comparar W versus ausência de W

Esta tabela auxiliar define os contrastes pareados entre modelos que diferem apenas pela inclusão do kernel climático (`W`). Essas comparações serão exportadas mais adiante como tabelas analíticas prontas para o manuscrito.

```{r comparison-pairs}
comparison_pairs <- tibble( Comparison = c( "Genomic linear", "Genomic Gaussian", "Genomic arc-cosine", "Phenomic linear", "Phenomic Gaussian", "Phenomic arc-cosine", "Combined linear", "Combined Gaussian", "Combined arc-cosine" ), WithoutW = c("M01", "M03", "M05", "M02", "M04", "M06", "M07", "M08", "M09"), WithW = c("M10", "M13", "M16", "M11", "M14", "M17", "M12", "M15", "M18") ) comparison_pairs
```

## 5. Localizar os arquivos de predição

Neste ponto o script vasculha `output/results/`, separa os arquivos de `CV1/CV2` dos arquivos de `CV0/CV00` e interrompe a execução logo cedo caso nenhuma saída de predição seja encontrada.

```{r locate-files}
all_result_files <- list.files(results_dir, pattern = "\\.csv$", full.names = TRUE) all_result_names <- basename(all_result_files) cv12_files <- all_result_files[grepl("^CV1_|^CV2_", all_result_names)] cvloo_files <- all_result_files[grepl("^CV0_|^CV00_", all_result_names)] cat("Number of CV1/CV2 files:", length(cv12_files), "\n") cat("Number of CV0/CV00 files:", length(cvloo_files), "\n") if (length(cv12_files) == 0 && length(cvloo_files) == 0) { stop("No prediction CSV files were found in output/results/.\nRun analysis_prediction first.") }
```

## 6. Ler os arquivos CV1 e CV2 gerados pelo script final de predição

A próxima etapa lê os arquivos `CV1` e `CV2`, interpreta o nome do arquivo e recompõe os metadados necessários para os resumos posteriores. Neste fluxo, o identificador de fold fica armazenado na coluna interna `.id`, que é renomeada para `Fold`.

```{r read-cv12}
cv12_list <- vector("list", length(cv12_files)) for (i in seq_along(cv12_files)) { current_file <- cv12_files[i] file_name <- basename(current_file) file_name <- sub("\\.csv$", "", file_name) parts <- strsplit(file_name, "_")[[1]] if (length(parts) != 4) { stop( "Nome de arquivo inesperado para CV1/CV2: ", file_name, ".\nEsperado padrão CV1___rep.csv ou CV2___rep.csv" ) } current_cv <- parts[1] current_trait <- parts[2] current_model_label <- parts[3] current_model_number <- as.numeric(gsub("M", "", current_model_label)) current_rep <- as.numeric(gsub("rep", "", parts[4])) current_data <- readr::read_csv(current_file, show_col_types = FALSE) if (!(".id" %in% names(current_data)) || !("Env" %in% names(current_data)) || !("cor" %in% names(current_data))) { stop( "Estrutura de colunas inesperada no arquivo: ", file_name, ".\nO script final de predição deve exportar colunas incluindo .id, Env e cor." ) } current_data <- current_data %>% rename(Fold = .id) %>% mutate( Fold = suppressWarnings(as.integer(Fold)), CV = current_cv, Trait = current_trait, ModelNumber = current_model_number, Model = current_model_label, Rep = current_rep ) cv12_list[[i]] <- current_data } cv12_raw <- bind_rows(cv12_list) %>% left_join(model_catalog, by = c("ModelNumber", "Model")) readr::write_csv(cv12_raw, file.path(tables_dir, "prediction_cv1_cv2_raw.csv"))
```

## 7. Ler os arquivos CV0 e CV00 gerados pelo script final de predição

A lógica é análoga à etapa anterior, mas agora o nome do arquivo também carrega o rótulo do ambiente deixado de fora. Como os nomes de ambiente contêm underscore (por exemplo, `CS11_WS`), o parser lê esse rótulo como duas partes e depois o recompõe em um único valor de `Env_leave`.

```{r read-cvloo}
cvloo_list <- vector("list", length(cvloo_files)) for (i in seq_along(cvloo_files)) { current_file <- cvloo_files[i] file_name <- basename(current_file) file_name <- sub("\\.csv$", "", file_name) parts <- strsplit(file_name, "_")[[1]] if (length(parts) != 6) { stop( "Nome de arquivo inesperado para CV0/CV00: ", file_name, ".\nEsperado padrão CV0_____rep.csv ou CV00_____rep.csv" ) } current_cv <- parts[1] current_trait <- parts[2] current_env_leave <- paste(parts[3], parts[4], sep = "_") current_model_label <- parts[5] current_model_number <- as.numeric(gsub("M", "", current_model_label)) current_rep <- as.numeric(gsub("rep", "", parts[6])) current_data <- readr::read_csv(current_file, show_col_types = FALSE) if (!(".id" %in% names(current_data)) || !("Env" %in% names(current_data)) || !("cor" %in% names(current_data))) { stop( "Estrutura de colunas inesperada no arquivo: ", file_name, ".\nO script final de predição deve exportar colunas incluindo .id, Env e cor." ) } current_data <- current_data %>% rename(Fold = .id) %>% mutate( Fold = suppressWarnings(as.integer(Fold)), CV = current_cv, Trait = current_trait, Env_leave = current_env_leave, ModelNumber = current_model_number, Model = current_model_label, Rep = current_rep ) cvloo_list[[i]] <- current_data } cvloo_raw <- bind_rows(cvloo_list) %>% left_join(model_catalog, by = c("ModelNumber", "Model")) readr::write_csv(cvloo_raw, file.path(tables_dir, "prediction_cv0_cv00_raw.csv")) readr::write_csv(model_catalog, file.path(tables_dir, "prediction_model_catalog.csv"))
```

## 8. Resumir CV1 e CV2

Esta etapa constrói os resumos de `CV1` e `CV2` em camadas: primeiro por ambiente e fold, depois por ambiente dentro de repetição, depois por repetição e, por fim, por médias e desvios-padrão em nível de modelo entre repetições.

```{r summarize-cv12}
cv12_env_fold <- cv12_raw %>% group_by( ModelNumber, Model, Group, Pathway, KernelFamily, WeatherStatus, Description, ShortDescription, Trait, CV, Rep, Fold, Env ) %>% summarise( EnvCorrelation = mean(cor, na.rm = TRUE), ValidationCount = sum(!is.na(cor)), MeanRuntimeSec = mean(Runtime_sec, na.rm = TRUE), .groups = "drop" ) %>% mutate( EnvCorrelation = ifelse(is.nan(EnvCorrelation), NA_real_, EnvCorrelation), MeanRuntimeSec = ifelse(is.nan(MeanRuntimeSec), NA_real_, MeanRuntimeSec) ) %>% filter(!is.na(EnvCorrelation), ValidationCount > 0) cv12_env_rep <- cv12_env_fold %>% group_by( ModelNumber, Model, Group, Pathway, KernelFamily, WeatherStatus, Description, ShortDescription, Trait, CV, Rep, Env ) %>% summarise( EnvCorrelation = weighted.mean(EnvCorrelation, w = ValidationCount, na.rm = TRUE), ValidationCount = sum(ValidationCount, na.rm = TRUE), MeanRuntimeSec = mean(MeanRuntimeSec, na.rm = TRUE), .groups = "drop" ) cv12_rep_summary <- cv12_env_rep %>% group_by( ModelNumber, Model, Group, Pathway, KernelFamily, WeatherStatus, Description, ShortDescription, Trait, CV, Rep ) %>% summarise( WeightedCorrelation = weighted.mean(EnvCorrelation, w = ValidationCount, na.rm = TRUE), MeanRuntimeSec = mean(MeanRuntimeSec, na.rm = TRUE), .groups = "drop" ) cv12_summary <- cv12_rep_summary %>% group_by( ModelNumber, Model, Group, Pathway, KernelFamily, WeatherStatus, Description, ShortDescription, Trait, CV ) %>% summarise( MeanCorrelation = mean(WeightedCorrelation, na.rm = TRUE), SDCorrelation = sd(WeightedCorrelation, na.rm = TRUE), NumberOfRepetitions = n(), MeanRuntimeSec = mean(MeanRuntimeSec, na.rm = TRUE), .groups = "drop" ) %>% mutate( SDCorrelation = ifelse(is.na(SDCorrelation), 0, SDCorrelation) ) readr::write_csv(cv12_env_fold, file.path(tables_dir, "prediction_cv1_cv2_by_rep_fold_env.csv")) readr::write_csv(cv12_env_rep, file.path(tables_dir, "prediction_cv1_cv2_by_rep_env.csv")) readr::write_csv(cv12_rep_summary, file.path(tables_dir, "prediction_cv1_cv2_by_rep.csv")) readr::write_csv(cv12_summary, file.path(tables_dir, "prediction_cv1_cv2_summary.csv"))
```

## 9. Resumir CV0 e CV00

Para os cenários leave-one-environment-out, o script primeiro restringe os resumos às linhas em que `Env == Env_leave`. Isso mantém apenas o componente do ambiente deixado de fora que é conceitualmente relevante para `CV0` e `CV00`.

```{r summarize-cvloo}
cvloo_env_filtered <- cvloo_raw %>% filter(Env == Env_leave) cvloo_env_fold <- cvloo_env_filtered %>% group_by( ModelNumber, Model, Group, Pathway, KernelFamily, WeatherStatus, Description, ShortDescription, Trait, CV, Env_leave, Rep, Fold, Env ) %>% summarise( LOEOCorrelation = mean(cor, na.rm = TRUE), ValidationCount = sum(!is.na(cor)), MeanRuntimeSec = mean(Runtime_sec, na.rm = TRUE), .groups = "drop" ) %>% mutate( LOEOCorrelation = ifelse(is.nan(LOEOCorrelation), NA_real_, LOEOCorrelation), MeanRuntimeSec = ifelse(is.nan(MeanRuntimeSec), NA_real_, MeanRuntimeSec) ) %>% filter(!is.na(LOEOCorrelation), ValidationCount > 0) cvloo_rep_summary <- cvloo_env_fold %>% group_by( ModelNumber, Model, Group, Pathway, KernelFamily, WeatherStatus, Description, ShortDescription, Trait, CV, Env_leave, Rep ) %>% summarise( LOEOCorrelation = weighted.mean(LOEOCorrelation, w = ValidationCount, na.rm = TRUE), ValidationCount = sum(ValidationCount, na.rm = TRUE), MeanRuntimeSec = mean(MeanRuntimeSec, na.rm = TRUE), .groups = "drop" ) cvloo_summary <- cvloo_rep_summary %>% group_by( ModelNumber, Model, Group, Pathway, KernelFamily, WeatherStatus, Description, ShortDescription, Trait, CV, Env_leave ) %>% summarise( MeanCorrelation = mean(LOEOCorrelation, na.rm = TRUE), SDCorrelation = sd(LOEOCorrelation, na.rm = TRUE), NumberOfRuns = n(), MeanRuntimeSec = mean(MeanRuntimeSec, na.rm = TRUE), .groups = "drop" ) %>% mutate( SDCorrelation = ifelse(is.na(SDCorrelation), 0, SDCorrelation) ) readr::write_csv(cvloo_env_fold, file.path(tables_dir, "prediction_cv0_cv00_by_rep_fold_env.csv")) readr::write_csv(cvloo_rep_summary, file.path(tables_dir, "prediction_cv0_cv00_by_run.csv")) readr::write_csv(cvloo_summary, file.path(tables_dir, "prediction_cv0_cv00_summary.csv"))
```

## 10. Tabelas de comparação

Esta seção deriva tabelas analíticas secundárias, especialmente o contraste entre modelos com e sem `W` e a comparação entre famílias de kernel dentro de cada via.

```{r comparison-tables}
cv12_w_effect <- comparison_pairs %>% left_join( cv12_summary %>% select(Trait, CV, Model, MeanCorrelation, SDCorrelation), by = c("WithoutW" = "Model") ) %>% rename( MeanWithoutW = MeanCorrelation, SDWithoutW = SDCorrelation ) %>% left_join( cv12_summary %>% select(Trait, CV, Model, MeanCorrelation, SDCorrelation), by = c("WithW" = "Model", "Trait", "CV") ) %>% rename( MeanWithW = MeanCorrelation, SDWithW = SDCorrelation ) %>% mutate( DeltaWithW = MeanWithW - MeanWithoutW ) %>% arrange(Trait, CV, Comparison) cvloo_w_effect <- comparison_pairs %>% left_join( cvloo_summary %>% select(Trait, CV, Env_leave, Model, MeanCorrelation, SDCorrelation), by = c("WithoutW" = "Model") ) %>% rename( MeanWithoutW = MeanCorrelation, SDWithoutW = SDCorrelation ) %>% left_join( cvloo_summary %>% select(Trait, CV, Env_leave, Model, MeanCorrelation, SDCorrelation), by = c("WithW" = "Model", "Trait", "CV", "Env_leave") ) %>% rename( MeanWithW = MeanCorrelation, SDWithW = SDCorrelation ) %>% mutate( DeltaWithW = MeanWithW - MeanWithoutW ) %>% arrange(Trait, CV, Env_leave, Comparison) cv12_kernel_family_compare <- cv12_summary %>% select(Trait, CV, Pathway, WeatherStatus, KernelFamily, MeanCorrelation) %>% mutate( KernelFamily = recode(KernelFamily, "Gaussiano" = "Gaussian") ) %>% pivot_wider(names_from = KernelFamily, values_from = MeanCorrelation) %>% mutate( Delta_Gaussian_vs_Linear = Gaussian - Linear, Delta_ArcCos_vs_Linear = `Arc-cosine` - Linear, Delta_ArcCos_vs_Gaussian = `Arc-cosine` - Gaussian ) %>% arrange(Trait, CV, Pathway, WeatherStatus) cvloo_kernel_family_compare <- cvloo_summary %>% select(Trait, CV, Env_leave, Pathway, WeatherStatus, KernelFamily, MeanCorrelation) %>% mutate( KernelFamily = recode(KernelFamily, "Gaussiano" = "Gaussian") ) %>% pivot_wider(names_from = KernelFamily, values_from = MeanCorrelation) %>% mutate( Delta_Gaussian_vs_Linear = Gaussian - Linear, Delta_ArcCos_vs_Linear = `Arc-cosine` - Linear, Delta_ArcCos_vs_Gaussian = `Arc-cosine` - Gaussian ) %>% arrange(Trait, CV, Env_leave, Pathway, WeatherStatus) readr::write_csv(cv12_w_effect, file.path(tables_dir, "prediction_cv1_cv2_w_effect_pairs.csv")) readr::write_csv(cvloo_w_effect, file.path(tables_dir, "prediction_cv0_cv00_w_effect_pairs.csv")) readr::write_csv(cv12_kernel_family_compare, file.path(tables_dir, "prediction_cv1_cv2_kernel_family_compare.csv")) readr::write_csv(cvloo_kernel_family_compare, file.path(tables_dir, "prediction_cv0_cv00_kernel_family_compare.csv"))
```

## 11. Tabelas compactas de display

Esses objetos são versões simplificadas dos resumos completos. Eles são úteis para tabelas do manuscrito, material suplementar e inspeção rápida dos melhores modelos.

```{r display-tables}
cv12_table_display <- cv12_summary %>% arrange(Trait, CV, Pathway, KernelFamily, WeatherStatus) %>% mutate( MeanCorrelation = round(MeanCorrelation, 3), SDCorrelation = round(SDCorrelation, 3), MeanRuntimeSec = round(MeanRuntimeSec, 2) ) %>% select( Trait, CV, Pathway, KernelFamily, WeatherStatus, ShortDescription, MeanCorrelation, SDCorrelation, NumberOfRepetitions, MeanRuntimeSec ) cvloo_table_display <- cvloo_summary %>% arrange(Trait, CV, Env_leave, Pathway, KernelFamily, WeatherStatus) %>% mutate( MeanCorrelation = round(MeanCorrelation, 3), SDCorrelation = round(SDCorrelation, 3), MeanRuntimeSec = round(MeanRuntimeSec, 2) ) %>% select( Trait, CV, Env_leave, Pathway, KernelFamily, WeatherStatus, ShortDescription, MeanCorrelation, SDCorrelation, NumberOfRuns, MeanRuntimeSec ) cv12_top3 <- cv12_summary %>% group_by(Trait, CV) %>% slice_max(order_by = MeanCorrelation, n = 3, with_ties = FALSE) %>% ungroup() %>% mutate( MeanCorrelation = round(MeanCorrelation, 3), SDCorrelation = round(SDCorrelation, 3) ) %>% select(Trait, CV, ShortDescription, MeanCorrelation, SDCorrelation) cvloo_top3 <- cvloo_summary %>% group_by(Trait, CV, Env_leave) %>% slice_max(order_by = MeanCorrelation, n = 3, with_ties = FALSE) %>% ungroup() %>% mutate( MeanCorrelation = round(MeanCorrelation, 3), SDCorrelation = round(SDCorrelation, 3) ) %>% select(Trait, CV, Env_leave, ShortDescription, MeanCorrelation, SDCorrelation) readr::write_csv(cv12_table_display, file.path(tables_dir, "prediction_cv1_cv2_display_table.csv")) readr::write_csv(cvloo_table_display, file.path(tables_dir, "prediction_cv0_cv00_display_table.csv")) readr::write_csv(cv12_top3, file.path(tables_dir, "prediction_cv1_cv2_top3.csv")) readr::write_csv(cvloo_top3, file.path(tables_dir, "prediction_cv0_cv00_top3.csv"))
```

## 12. Tabelas Top-3

Os dois chunks seguintes exibem os três modelos com melhor desempenho em cada esquema de validação.

```{r table-cv12-top3}
cv12_top3 %>% knitr::kable( caption = "Top 3 modelos para cada trait e esquema de validação em CV1 e CV2.", align = "llccc" ) %>% kableExtra::kable_styling( bootstrap_options = c("striped", "hover", "condensed", "responsive"), full_width = FALSE, position = "left" )
```

```{r table-cvloo-top3}
cvloo_top3 %>% knitr::kable( caption = "Top 3 modelos para cada trait, esquema de validação e ambiente-alvo em CV0 e CV00.", align = "lllccc" ) %>% kableExtra::kable_styling( bootstrap_options = c("striped", "hover", "condensed", "responsive"), full_width = FALSE, position = "left" )
```

## 13. Tabelas do efeito de W

Essas tabelas apresentam as comparações pareadas entre modelos com e sem informação climática.

```{r table-cv12-w-effect}
cv12_w_effect %>% mutate( MeanWithoutW = round(MeanWithoutW, 3), MeanWithW = round(MeanWithW, 3), DeltaWithW = round(DeltaWithW, 3) ) %>% knitr::kable( caption = "Comparação pareada de modelos sem e com o kernel climático (W) em CV1 e CV2.", align = "lllccccc" ) %>% kableExtra::kable_styling( bootstrap_options = c("striped", "hover", "condensed", "responsive"), full_width = FALSE, position = "left" ) %>% kableExtra::scroll_box(width = "100%", height = "320px")
```

```{r table-cvloo-w-effect}
cvloo_w_effect %>% mutate( MeanWithoutW = round(MeanWithoutW, 3), MeanWithW = round(MeanWithW, 3), DeltaWithW = round(DeltaWithW, 3) ) %>% knitr::kable( caption = "Comparação pareada de modelos sem e com o kernel climático (W) em CV0 e CV00.", align = "llllccccc" ) %>% kableExtra::kable_styling( bootstrap_options = c("striped", "hover", "condensed", "responsive"), full_width = FALSE, position = "left" ) %>% kableExtra::scroll_box(width = "100%", height = "320px")
```

## 14. Tabelas de comparação entre famílias de kernel

Aqui o script contrasta os kernels linear, Gaussiano e arc-cosine dentro de cada via analítica.

```{r table-cv12-kernel-family}
cv12_kernel_family_compare %>% mutate( Linear = round(Linear, 3), Gaussian = round(Gaussian, 3), `Arc-cosine` = round(`Arc-cosine`, 3), Delta_Gaussian_vs_Linear = round(Delta_Gaussian_vs_Linear, 3), Delta_ArcCos_vs_Linear = round(Delta_ArcCos_vs_Linear, 3), Delta_ArcCos_vs_Gaussian = round(Delta_ArcCos_vs_Gaussian, 3) ) %>% knitr::kable( caption = "Comparação entre famílias de kernel dentro de cada via analítica em CV1 e CV2.", align = "llllcccccc" ) %>% kableExtra::kable_styling( bootstrap_options = c("striped", "hover", "condensed", "responsive"), full_width = FALSE, position = "left" ) %>% kableExtra::scroll_box(width = "100%", height = "320px")
```

```{r table-cvloo-kernel-family}
cvloo_kernel_family_compare %>% mutate( Linear = round(Linear, 3), Gaussian = round(Gaussian, 3), `Arc-cosine` = round(`Arc-cosine`, 3), Delta_Gaussian_vs_Linear = round(Delta_Gaussian_vs_Linear, 3), Delta_ArcCos_vs_Linear = round(Delta_ArcCos_vs_Linear, 3), Delta_ArcCos_vs_Gaussian = round(Delta_ArcCos_vs_Gaussian, 3) ) %>% knitr::kable( caption = "Comparação entre famílias de kernel dentro de cada via analítica em CV0 e CV00.", align = "lllllcccccc" ) %>% kableExtra::kable_styling( bootstrap_options = c("striped", "hover", "condensed", "responsive"), full_width = FALSE, position = "left" ) %>% kableExtra::scroll_box(width = "100%", height = "320px")
```

## 15. Figuras

As figuras finais resumem a capacidade preditiva para todo o catálogo de modelos sob `CV1/CV2` e `CV0/CV00`.

```{r figure-cv12}
cv12_plot_data <- cv12_summary %>% mutate( ShortDescription = factor(ShortDescription, levels = model_catalog$ShortDescription) ) lower_limit_cv12 <- min(cv12_plot_data$MeanCorrelation - cv12_plot_data$SDCorrelation, na.rm = TRUE) upper_limit_cv12 <- max(cv12_plot_data$MeanCorrelation + cv12_plot_data$SDCorrelation, na.rm = TRUE) p_cv12 <- ggplot(cv12_plot_data, aes(x = ShortDescription, y = MeanCorrelation, fill = Group)) + geom_col(width = 0.75, color = "grey30") + geom_errorbar( aes( ymin = MeanCorrelation - SDCorrelation, ymax = MeanCorrelation + SDCorrelation ), width = 0.20, linewidth = 0.35 ) + facet_grid(Trait ~ CV) + geom_hline(yintercept = 0, linetype = "dashed", color = "grey40") + coord_cartesian(ylim = c(lower_limit_cv12 - 0.03, upper_limit_cv12 + 0.03)) + scale_x_discrete(name = "Descrição do modelo") + scale_y_continuous(name = "Correlação preditiva") + ggthemes::scale_fill_gdocs(name = "Grupo de comparação") + theme_bw() + theme( plot.title = element_text(face = "bold", size = 12, hjust = 0.5), strip.text = element_text(face = "bold", size = 10), axis.text.x = element_text(angle = 90, vjust = 0.5, hjust = 1, size = 7), axis.text.y = element_text(size = 9), axis.title = element_text(size = 10), legend.position = "top", legend.title = element_text(size = 9), legend.text = element_text(size = 8) ) + labs(title = "Capacidade preditiva em CV1 e CV2") p_cv12 ggsave(file.path(figures_dir, "prediction_cv1_cv2.tiff"), plot = p_cv12, width = 14, height = 8, dpi = 300, bg = "white") ggsave(file.path(figures_dir, "prediction_cv1_cv2.pdf"), plot = p_cv12, width = 14, height = 8, bg = "white")
```

```{r figure-cvloo}
cvloo_plot_data <- cvloo_summary %>% mutate( ShortDescription = factor(ShortDescription, levels = model_catalog$ShortDescription), Env_leave = factor(Env_leave, levels = c("CS11_WS", "CS11_WW", "CS12_WS", "CS12_WW")) ) lower_limit_cvloo <- min(cvloo_plot_data$MeanCorrelation - cvloo_plot_data$SDCorrelation, na.rm = TRUE) upper_limit_cvloo <- max(cvloo_plot_data$MeanCorrelation + cvloo_plot_data$SDCorrelation, na.rm = TRUE) p_cvloo <- ggplot(cvloo_plot_data, aes(x = ShortDescription, y = MeanCorrelation, fill = Group)) + geom_col(width = 0.75, color = "grey30") + geom_errorbar( aes( ymin = MeanCorrelation - SDCorrelation, ymax = MeanCorrelation + SDCorrelation ), width = 0.20, linewidth = 0.35, na.rm = TRUE ) + facet_grid(Env_leave ~ Trait + CV) + geom_hline(yintercept = 0, linetype = "dashed", color = "grey40") + coord_cartesian(ylim = c(lower_limit_cvloo - 0.03, upper_limit_cvloo + 0.03)) + scale_x_discrete(name = "Descrição do modelo") + scale_y_continuous(name = "Correlação preditiva") + ggthemes::scale_fill_gdocs(name = "Grupo de comparação") + theme_bw() + theme( plot.title = element_text(face = "bold", size = 12, hjust = 0.5), strip.text = element_text(face = "bold", size = 9), axis.text.x = element_text(angle = 90, vjust = 0.5, hjust = 1, size = 6), axis.text.y = element_text(size = 8), axis.title = element_text(size = 10), legend.position = "top", legend.title = element_text(size = 9), legend.text = element_text(size = 8) ) + labs(title = "Capacidade preditiva em CV0 e CV00") p_cvloo ggsave(file.path(figures_dir, "prediction_cv0_cv00.tiff"), plot = p_cvloo, width = 16, height = 12, dpi = 300, bg = "white") ggsave(file.path(figures_dir, "prediction_cv0_cv00.pdf"), plot = p_cvloo, width = 16, height = 12, bg = "white")
```

## 16. Notas finais

Esta versão tutorializada está alinhada ao fluxo atual de predição baseado em `analysis_prediction.Rmd`. Ela espera arquivos nos quais:

- cada arquivo já está agregado dentro da repetição;
- a informação de fold aparece na coluna interna `.id`;
- `CV0` e `CV00` ainda exigem o filtro `Env == Env_leave` para os resumos do ambiente deixado de fora.

Depois de executar este arquivo, a próxima etapa no repositório é rodar o script orientado ao manuscrito que consome as tabelas-resumo gravadas em `output/tables/`.
